【裁判字號】    93,重訴,225
【裁判日期】    950707
【裁判案由】    偽造有價證券
【裁判全文】
臺灣臺中地方法院刑事判決             93年度重訴字第225號
公  訴  人  臺灣臺中地方法院檢察署檢察官
被      告  子○○
選任辯護人  蕭文濱律師
被      告  Ａ○○
指定辯護人  本院公設辯護人  蔡育萍
被      告  辛○○
選任辯護人  張繼準律師
            常照倫律師
被      告  戊○○
選任辯護人  林俊雄律師
被      告  己○○
選任辯護人  林俊雄律師
被      告  丁○○
選任辯護人  常照倫律師
被      告  Ｄ○○
選任辯護人  梁宵良律師
            蕭慶賢律師
被      告  壬○○
選任辯護人  蔣志明律師
            梁宵良律師
被      告  宙○○
選任辯護人  蕭慶賢律師
            梁宵良律師
被      告  癸○○
選任辯護人  梁宵良律師
            蕭慶賢律師
被      告  午○○
選任辯護人  蕭顯榮律師
被      告  申○○
選任辯護人  陳浩華律師
            陳肇熙律師
被      告  丙○○（已死亡）
上列被告等因偽造有價證券案件，經檢察官提起公訴（八十九年
度偵字第八三九二號、第九九六四號）及移送併案審理（八十九
年度偵字第二Ｏ五二二號、第二Ｏ五二三號、第二Ｏ五二四號）
，本院判決如下：
    主    文
子○○、Ａ○○、辛○○、戊○○、己○○、丁○○、Ｄ○○、
壬○○、宙○○、癸○○、午○○、申○○共同連續為他人處理
事務，意圖為第三人不法之利益及損害本人之利益，而為違背其
任務之行為，致生損害於本人之財產及利益，子○○、癸○○各
處有期徒刑貳年陸月；Ａ○○處有期徒刑壹年陸月；辛○○處有
期徒刑伍年；戊○○、己○○、宙○○各處有期徒刑貳年；丁○
○處有期徒刑肆年；Ｄ○○處有期徒刑肆年陸月；壬○○、申○
○各處有期徒刑年；午○○處有期徒刑貳年貳月。
丙○○公訴不受理。
    犯罪事實
一、辛○○自民國八十一年間至八十七年四月一日止，擔任前臺
    中市第四信用合作社【下稱臺中四信；八十八年四月九日由
    中興商業銀行概括承受；九十四年三月十九日中興商業銀行
    不含金融同業存款、拆款之資產、負債暨營業部分，復由聯
    邦商業銀行概括承受，惟中興商業銀行法人格仍存在】理事
    主席；戊○○及己○○擔任臺中四信理事；丁○○自八十四
    年三月十日至八十六年十月十五日止，擔任臺中四信總經理
    【原係理監事，八十四年三月十日起任總經理】，以上均係
    臺中四信授信審議委員會【下稱授信審議委員會】的成員；
    Ｄ○○自八十年十二月一日至八十五年二月二十八日止，擔
    任係臺中四信管理部副總經理，自八十五年三月一日至八十
    七年八月一日止，擔任臺中四信營業處副總經理；壬○○【
    原名林宗成，八十七年十二月間改名壬○○】自八十一年二
    月一日至八十二年二月二十八日止，擔任臺中四信管理部協
    理，自八十二年三月一日至八十四年五月二十六日止，擔任
    臺中四信復興分社經理，自八十四年五月二十七日至八十四
    年十月二十四日止，擔任臺中四信管理部協理；宙○○自八
    十四年五月二十七日至八十六年三月三十一日止，擔任臺中
    四信復興分社經理【接任壬○○】；癸○○自八十一年一月
    十五日至八十二年一月三十一日止，擔任臺中四信總社助理
    員，負責協辦放款業務，自八十二年八月一日至八十四年五
    月二十六日止，擔任臺中四信復興分社助理員、辦事員，代
    理課長主辦放款業務；申○○自七十八年九月一日至八十二
    年十一月一日止，擔任臺中四信總社雇員、助理員，負責外
    務、徵信調查業務，自八十二年十一月二日至八十五年十月
    三十一日止，擔任臺中四信復興分社辦事員，負責放款、出
    納等業務；午○○自八十三年一月十日至八十六年一月十九
    日止，擔任臺中四信復興分社雇員、助理員，主辦放款業務
    ；子○○自八十二年八月一日至八十三年四月三十日止，擔
    任臺中四信總社代理課長，自八十三年五月一日至八十四年
    二月九日，擔任臺中四信總社管理部課長，負責催收兼放款
    審核業務，八十四年二月十日離職，轉赴巨庭建設股份有限
    公司【下稱巨庭建設公司】擔任總經理；Ａ○○自八十一年
    十二月一日至八十四年五月十日止，擔任臺中四信復興分社
    雇員，負責外務協辦支票存款、徵信調查等業務，八十四年
    五月十一日離職，轉赴巨庭建設公司擔任業務部副理，均為
    受臺中四信委託，負責審核、徵信及經辦該社放款業務之人
    。渠等均明知（一）九十一年十二月十一日修正前之合作社
    法第三條第四款規定：「合作社之業務，得為左列各款之一
    種或數種：四為謀金融之流通，貸放生產上或製造上必要之
    資金於社員，並收受社員之存款。」；第十二條規定：「法
    人僅得為有限責任或保證責任合作社社員，但其法人以非營
    利者為限。無限責任合作社社員，不得為其他無限責任合作
    社社員。」【另信用合作社法於八十二年十二月三日公布施
    行，該法第四條規定，信用合作社之管理，依本法之規定；
    本法未規定者，依其他有關法律之規定；而九十一年十二月
    十一日修正公布之合作社法第三條之一第一項規定，信用合
    作社，依信用合作社法之規定；其未規定者，依本法之規定
    】。可知依公司法設立之公司，在信用合作社公布施行前，
    並不能向合作社借貸款項。（二）臺中四信依上開規定，於
    八十年七月二十九日，以八十年度第七次理事會議通過之建
    築融資貸款辦法規定：貸款對象，只能對社員放款，非社員
    必須加入成為社員才能辦理貸款，且貸款金額最高不高過預
    估建物造價及建築基地估價【參酌市價】之七成，建物完工
    ，領得使用執照後，應將建物設定第一順位抵押權於該社，
    辦理徵信對申請人員應注意該建物位置及將來銷售展望、申
    請人是否繼續正常營運、以往有無重大違規事項、建築工程
    之自備款來源是否穩妥。（三）財政部為避免放款風險過於
    集中，俾達成信用合作社穩健經營及普遍服務社員之宗旨，
    依信用合作社法第三十七條準用銀行法第三十三條之三【八
    十一年十月三十日修正公布】規定，於八十三年六月十四日
    ，以（八三）臺財融字第八三一九八二六六七號函示：信用
    合作社對同一人或同一關係人之授信限額：(一)對同一人【依
    銀行法第二十五條第三項規定，指同一自然人或同一法人】
    之授信限額規定：1.信用合作社對同一自然人、非營利法人
    之授信總餘額，不得超過各該信用合作社核算基數百分之三
    ，但最高以新臺幣【下同】二千萬元為限。2.信用合作社對
    同一營利法人授信總餘額，不得超過各該信用合作社核算基
    數百分之三十，但最高以一億六千萬元為限；其中，無擔保
    授信總餘額不得超過各該信用合作社核算基數百分之五，但
    最高以三千萬元為限。(二)對同一關係人【依銀行法第二十五
    條規定，包括本人、配偶、二親等以內之血親，以及本人或
    配偶為負責人之企業】之授信限額規定：1.信用合作社對同
    一關係人之授信總餘額，不得超過各該信用合作社核算基數
    百分之六十，但最高以三億二千萬元為限；其中，無擔保授
    信總餘額不得超過各該信用合作社核算基數百分之十，但最
    高以六千萬元為限。2.前述信用合作社對同一關係人授信總
    餘額規定，其中對自然人之授信，不得超過各該信用合作社
    核算基數百分之三十，但最高以一億六千萬元為限；其中，
    無擔保授信總餘額不得超過各該信用合作社核算基數百分之
    六，但最高以四千萬元為限。(三)信用合作社對同一人或同一
    關係人授信總額及無擔保授信總餘額，應由各社下次召開之
    社員【代表】大會於上開規定標準內自行訂定最高限額。（
    四）臺中四信八十一年一月十六日，八十一年度第一次社務
    會議所為該信用合作社對每一社員之授信總額最高以八千萬
    元，無擔保授信總額最高以二千萬元為限；總經理審核有擔
    保品授信放款最高為二千萬元、單位主管【分社經理】為六
    百萬元；總經理審核無擔保授信放款最高一千萬元、單位主
    管【分社經理】授信放款最高二百萬元。（五）臺中四信八
    十四年五月二十六日，八十四年度第五次理事會通過臺中四
    信各級人員授信權責劃分辦法規定，每戶授信總額在二千萬
    元以上，或無擔保授信在六百萬元以上者，送授信審議委員
    會核定，經授信審議委員會審查通過始得辦理放款；總經理
    授信權責每戶授信總額最高在二千萬元以內，含無擔保放款
    每戶最高在六百萬元以內；總經理以下各營業單位主管每戶
    授信總額最高在六百萬元以內，含無擔保放款最高在一百萬
    元以內。作業流程係放款部門於受理借款人申貸案後，承辦
    人先初步審查借款人資格【是否為社員】、社內往來資料【
    交易往來】及徵信調查等資料，再逐級呈送放款主辦、課長
    【或襄理】、經、副理、副總經理審閱後，再由總經理批示
    決行；倘申貸案須提送授信審議委員會審議者，由總經理於
    借款申請書中之「總經理批註意見及金額」欄位簽註意見後
    經理事主席同意送請授信審議委員會審議。（六）臺中市第
    四信用合作社不動產估價辦法規定：擔保品之選擇應考慮下
    列各點：產物清楚無糾葛、並易於估價者、市價變動較小者
    、有市價性容易處分者、依設定第一順位為原則，實地勘查
    應注意坐落地點、建築程度、地形、地物之確認、擔保物用
    途確認、合法性確認，土地時價之認定以鄰近類似地段最近
    一年內之時價買賣、拍賣或標售價格，土地於一年內取得者
    ，其實際買賣成交價格，無一年內買賣成交價者，得經實地
    調查作成訪價記錄於可能容易成交價格之八成範圍內認定等
    臺中四信社務會議、理事會議所決議通過之有關辦理放款業
    務及各該相關法令規定，均係業務人員應嚴格遵守之準則，
    俾能杜絕不當及風險過高之借款，為臺中四信把關以增加營
    收。而金融機構評估放款時，應注意之商業習慣與一般授信
    案件相同，仍應本安全性、流動性、公益性、收益性及成長
    性等五項審查原則，並依5P即借款戶(PEPOLE)、資金用途(P
    URPOSE)、還款來源 (PAYMENT)、債權保障 (PROTECTION)及
    授信展望 (PERSPECTIVE)等五項審查原則，及3C即借款人之
    品行 (CHARACTER)、能力 (CAPACITY)、資本 (CAPITAL) 等
    原則為核貸之依據，其借款人間互為保證人時，其審查原則
    仍應與上開授信原則相同。而前開五項審查原則中，仍以借
    款人（即主債務人）本身之資力、債信良窳為重，其次方為
    擔保品或保證人，如借戶為法人，一般會徵取法人之主要負
    責人如企業主、經理人或董監事為連帶保證人，以加強債權
    之確保，因擔保品之價值易受市場景氣波動影響，故有徵取
    第三人之保證人或連帶保證人之必要。借戶利用人頭「分散
    貸款，集中使用」者，係規避授信限額相關規定，且人頭借
    戶非貸款之實際使用人，對貸款事項多漠不關心時，雖為名
    義上之債務人，但多無履行債務之意願，影響債權之實現，
    而真正貸款使用人因非名義上之債務人，又可規避契約上之
    責任，徒生權利義務之爭議。同時「分散貸款、集中使用」
    ，使金融行庫資金，貸放予少數集團或關聯戶，風險過度集
    中。故屢為主管機關於金融檢查時列為不合貸款業務規定項
    目。貸款業務承辦人發現有此情形，尤應對各借戶確實對保
    徵信，以確知各借戶確有貸款之用途及需要，並確保借戶有
    足夠之資金及信用。借戶因故未能清償要求辦理轉期者，其
    轉期之申請依一般授信程序辦理。亦即借新還舊案件【即轉
    期案件】應依一般貸款授信程序，重新對保、徵信、鑑價，
    以正確評估債務人之信用現況，及評估抵押品現時之價值是
    否足供擔保，以確保債權之履行，且對於繳息不正常之不良
    債信之債權，不應予以借新還舊，借新還舊案件若審核不實
    ，除影響對於現有債務之信用評估外，並將因而延誤採取債
    權保全及債務催收之措施。凡此均為辦理臺中四信貸款經辦
    人員所應遵守之規範。辛○○等人辦理臺中四信之估價、徵
    信及放款等業務，自應依社務會議、理事會之決議及有關法
    規執行任務，並遵守主管機關函令解釋規定，忠誠詳實辦理
    貸放款業務，詎渠等為臺中四信處理事務，竟基於意圖為第
    三人不法之利益及損害本人之利益，違反上開社務會議、理
    事會之決議及主管機關函令解釋之規定，而為違背其任務之
    行為，致生損害於臺中四信之財產及利益及行使明知為不實
    之事項，而登載於其業務上作成之文書之概括犯意，為下列
    犯罪行為：
（一）佳作建設有限公司【下稱佳作建設公司】案：
    (一)未○○【業經臺灣高等法院臺中分院判處有期徒刑二年】
      係佳作建設公司負責人；乙○○【業經臺灣高等法院臺中
      分院判處有期徒刑一年十月】為臺中四信總社業務室經理
      ，負責有關催收、代收票據、代收稅款、徵信、估價等業
      務；李秋陽【業經臺灣高等法院臺中分院判處有期徒刑一
      年十月】自八十年三月一日至八十三年四月三十日止；陳
      明正【另案由臺灣高等法院臺中分院審理中】自八十三年
      五月一日至八十五年三月間止，分別在臺中四信北臺中分
      社，擔任前後任經理，負責存放款等業務；賴奇瑞【業經
      臺灣高等法院臺中分院判處有期徒刑一年四月，緩刑三年
      】自八十四年六月一日調任臺中四信北臺中分社擔任襄理
      兼放款課長，審核經辦人員所陳報之放款資料；林松地【
      業經臺灣高等法院臺中分院判處有期徒刑一年二月，緩刑
      三年】自八十年四月一日至八十二年七月十九日止，在臺
      中四信北臺中分社擔任放款主辦【即新禾建設股份有限公
      司（下稱新禾建設公司）貸款案期間】；林仁雄【業經臺
      灣高等法院臺中分院判處有期徒刑一年二月，緩刑三年】
      自八十四年七月一日起至八十五年四月十四日止，在臺中
      四信北臺中分社擔任放款主辦，負責佳作建設公司分戶貸
      款；卯○○【業經臺灣高等法院臺中分院判處有期徒刑八
      月，緩刑二年】擔任臺中四信總社房屋估價人員，經手佳
      作建設公司分戶貸款，負責擔保放款之擔保品估價工作，
      如房屋之鑑價。李秋陽、賴奇瑞、林松地、林仁雄、卯○
      ○、乙○○、Ａ○○、辛○○、丁○○、Ｄ○○、申○○
      均為受臺中四信之委託，負責審核、徵信及經辦該社放款
      業務之人。辛○○係臺中四信理事主席、丁○○為總經理
      、Ｄ○○為副總經理、而乙○○、李秋陽、賴奇瑞均係臺
      中四信之高階主管，在臺中四信內任職將近十年或達十年
      以上，辦理業務之經驗及專業知識均甚為豐富；而林仁雄
      、林松地、卯○○、Ａ○○，或為放款主辦、放款人員、
      估價人員、徵信調查人員，就渠等執掌亦有相當之經驗及
      專業知識。渠等亦明知上開臺中四信社務會議、理事會議
      所決議通過之有關辦理放款業務及各該相關法令規定，均
      係業務人員應嚴格遵守之準則，亦明知上開依信用合作社
      法第三十七條準用銀行法第三十三條之三規定，而經中央
      主管機關財政部於八十三年六月十四日，以（八三）臺財
      融第八三一九八二六六七號函及臺中四信八十一年一月十
      六日，八十一年度第一次社務會議決議內容。渠等辦理臺
      中四信之估價、徵信及放款等業務，自應依社務會議、理
      事會議之決議及有關法令執行任務，並遵守主管機關函令
      解釋規定，忠誠詳實辦理貸放款業務。
    (二)新禾建設公司貸款部分：
      八十一年三月間，新禾建設公司負責人唐志恒欲以陳京美
      所有之臺南縣六甲鄉○○○段土地向臺中四信貸款，並欲
      貸得較高之金額，遂經由臺中四信北臺中分社經理李秋陽
      引介，而認識總社總經理梁水盛【已死亡】、副總經理Ｄ
      ○○、理事主席辛○○，辛○○、梁水盛、Ｄ○○、李秋
      陽、唐志恒即共同基於意圖為新禾建設公司不法利益及損
      害臺中四信的利益及行使明知為不實之事項，而登載於其
      業務上作成之文書之犯意聯絡，由李秋陽告知有犯意聯絡
      之估價人員申○○有關土地融資貸款的額度，要其以預借
      之額度為依據，套用公式反推計算土地單價，使估算而得
      之實貸金額接近於唐志恒欲貸款之金額。而同有犯意聯絡
      之Ａ○○辦理上開土地重新分割及合併之估價作業時，亦
      未實際前往查估，僅以前次估價乘以物價波動指數，而虛
      增土地現值。李秋陽並告知有犯意聯絡之臺中分社放款主
      辦林松地配合辦理形式上之徵信、對保等業務，分社放款
      主辦林松地即因本案已經高層主管議定，未辦理實質個人
      債信徵信作業，亦未盡善良告知義務，即草率與貸款人辦
      理一次對保手續後，即於業務上登載之徵信報告中填載不
      實之徵信紀錄，層轉知情之經理李秋陽、副總經理Ｄ○○
      、總經理梁水盛、理事主席辛○○等人，而向臺中四信行
      使之，致超估核貸，足以生損害於臺中四信徵信、核貸之
      正確性，情形如下：
      1.八十一年三月三十一日，土地所有人陳京美以臺南縣六
        甲鄉○○○段六八、六八－一六、六八－一七、六八－
        七二、七五號等土地，合計六千一百四十三點七八坪，
        以唐志恒、張耀燊、郭俊瓏、黃奮生、李傑、朱海騰六
        人名義向臺中四信北臺中分社辦理有擔保貸款一億元，
        同時辦理信用貸款四千萬元，臺中四信授信審議委員會
        最後對該土地估價為每坪四萬元，目的在興建鄉村別墅
        ，運用集合住宅房屋貸款，並提供土地作為擔保。此時
        之名義借款人為唐志恒等人【惟非以新禾建設公司名義
        借款】，本案此時之估價人員為申○○，放款主辦為林
        松地，經理為李秋陽。
      2.八十一年五月間，上述借款因土地所有人變更為唐志恒
        、林庚申，所以向臺中四信辦理義務人變更【即抵押人
        變更】、保證人變更，其餘不變【如借款金額】。
      3.八十一年七月二十八日，增加土地十九筆，合計四百四
        十點四三坪【此等土地所有權人為潘慶茹】為擔保，連
        同之前提供之五筆土地重新估價，再借款五千九百萬元
        。此時土地估價每坪為六萬元，由申○○估價，林松地
        為放款主辦，經理為李秋陽。
      4.八十一年十一月十日，再增加土地十筆計二百三十四點
        七四坪為擔保，連同已提供之土地全部重新估價，再借
        款六千萬元。土地估價每坪為七點八萬元，亦由申○○
        估價，林松地為放款主辦，經理為李秋陽。至此，新禾
        建設公司的關係人共借款二億五千九百萬元，致生損害
        於臺中四信之財產及利益。
    (三)佳作建設公司建築融資部分：
      八十二年底，新禾建設公司周轉不靈而倒閉，唐志恒無力
      償還貸款，造成臺中四信的巨額呆帳。臺中四信理事主席
      辛○○、總經理梁水盛、副總經理Ｄ○○、臺中四信北臺
      中分社經理李秋陽、放款主辦林松地及未○○等人為解決
      前述呆帳，遂共同基於意圖為佳作建設公司不法利益及損
      害臺中四信利益及行使明知為不實之事項，而登載於其業
      務上作成之文書之犯意聯絡，由梁水盛及李秋陽遊說佳作
      建設公司負責人未○○繼續承接上述建案中之七十五戶及
      部分債務，並由臺中四信配合以核貸建築融資，主辦林松
      地即因本案已經高層主管議定，未辦理實質個人債信徵信
      作業，亦未盡善良告知義務，即於業務上登載之徵信報告
      中填載不實之徵信紀錄，層轉知情之經理李秋陽、副總經
      理Ｄ○○、總經理梁水盛、理事主席辛○○等人，而向臺
      中四信行使之，足以生損害於臺中四信徵信、核貸之正確
      性，本次設定九千六百萬元的最高限額抵押權，實際貸得
      金額七千八百萬元，致生損害於臺中四信之財產及利益。
    (四)佳作建設公司分戶貸款部分：
      1.八十四年六、七月間，「綺麗家園」房屋完成，佳作建
        設公司上開個案因銷售不佳，理事主席辛○○、總經理
        丁○○、副總經理Ｄ○○、臺中四信北臺中分社經理陳
        明正及未○○共同基於意圖為佳作建設公司不法利益及
        損害臺中四信利益及行使明知為不實之事項，而登載於
        其業務上作成之文書之犯意聯絡，由未○○找尋人頭戶
        ，以辦理分戶貸款方式，清償佳作建設公司及該案其餘
        連帶借款人、連帶保證人之前述欠款；即以借新款還舊
        款方式償還積欠借款，且為規避上述信用合作社法第三
        十七條準用銀行法第三十三條之三規定，經中央主管機
        關財政部於八十三年六月十四日，以（八三）臺財融第
        八三一九八二六六七號函規定、臺中四信八十一年一月
        十六日，八十一年度第一次社務會議所為該信用合作社
        對每一社員之授信總額最高以八千萬元，無擔保授信總
        額最高以二千萬元為限及總經理及理事主席審核無擔保
        授信放款最高一千萬元及分社經理授信放款最高二百萬
        元之權限等相關規定，遂由未○○提供親友、員工及包
        商林慧、林斌福、張惠美、沈春灶、陳榮信、馮秀娥、
        顏銀鋒、馮慶文、廖文良、許煥交、羅金珠、邱世昌、
        楊德一、楊才奇、林素琴等十五名人頭戶，由該等人頭
        戶提供個人名義加入臺中四信為社員，再由未○○將該
        滯銷之七十五戶房屋假藉佳作建設公司【準社員身分】
        、前述十五名人頭戶名義辦理所有權登記後，以「分散
        借款、集中使用」方式，持上開人頭戶之借款申請書，
        向臺中四信北臺中分社申請辦理分戶貸款，並於八十四
        年底至八十五年初，陸續完成人頭戶之貸款手續，全部
        金額先進入人頭戶的帳戶後，再轉存佳作建設公司之帳
        戶以沖銷欠款。即：
        (1)龜子港二九Ｏ－三一六號房屋十四棟，每棟時價六百
          五十萬元，每戶貸放四百五十萬元，共十四戶，計六
          千三百萬元。
        (2)龜子港二七六－二八六號房屋六棟，每棟時價六百五
          十萬元，每戶貸放四百二十萬元，共六戶，計二千五
          百二十萬元。
        (3)龜子港二八八巷兩旁，每棟時價五百萬元，每戶貸放
          三百二十萬元，共二十戶，計六千四百萬元。
        (4)龜子港二八八巷一、二、三棟，每棟時價四百五十萬
          元，每戶貸放二百七十萬元，共三十五戶，計九千四
          百五十萬元。
        (5)以上合計二億四千六百七十萬元。
      2.臺中四信受理佳作建設公司案貸款申請後，該案經辦之
        人員，總社業務部經理乙○○、估價調查員卯○○及臺
        中四信北臺中分社襄理賴奇瑞、放款主辦林仁雄等人，
        即與辛○○、丁○○、Ｄ○○、陳明正、未○○共同基
        於意圖為佳作建設公司不法之利益與損害臺中四信之利
        益及行使明知為不實之事項，而登載於其業務上作成之
        文書犯意聯絡，為配合事先謀議之高額貸款，未依臺中
        四信之不動產估價辦法規定，卯○○於辦理分戶貸款估
        價時，雖拒絕丁○○、乙○○、Ｄ○○等人提出將面臨
        道路之房屋估價為每戶八百五十萬元之要求，惟仍配合
        辦理估價程序，將每棟時價定為四百五十萬元至六百五
        十萬元；林仁雄於審核分戶貸款額度時，亦違反規定未
        評估借款人還款能力，而依陳明正轉達丁○○之指示，
        以佳作建設公司積欠臺中四信之二億四千萬元為計算基
        準，將之平均攤算於佳作建設公司該「綺麗家園」個案
        之七十五戶房屋，而核定每戶貸款金額。分社放款主辦
        林仁雄更因本案已經高層主管議定，認為本抵押貸款案
        係屬借新款還舊款，未辦理個人債信徵信作業，未盡善
        良告知義務，草率與貸款人辦理一次對保手續後，於業
        務上登載之徵信報告中填載不實之徵信紀錄，層轉知情
        之分社襄理賴奇瑞、經理陳明正、副總經理Ｄ○○、總
        經理梁水盛等人，而向臺中四信行使之，並核貸撥款，
        足以生損害於臺中四信徵信、核貸之正確性，計貸得二
        億四千六百七十萬元，該款皆轉流入佳作建設公司，臺
        中四信北臺中分社活期帳號Ｏ六Ｏ三Ｏ二號帳戶內，並
        由佳作建設公司支用及負責繳交貸款利息，而順利將上
        述建築融資及債務轉嫁與人頭戶。上開分戶貸款於八十
        五年一月八日核放後，同年一月三十日，佳作建設公司
        即無力繳息造成延滯，至八十五年五月二十日，方送總
        社以逾期處理程序轉列催收款項，並將上述擔保物聲請
        強制拍賣，延至八十六年一月十四日取得執行命令，惟
        前述佳作建設公司擔保物早已滯銷無人問津，造成臺中
        四信巨額呆帳，致生損害於臺中四信之財產及利益。
（二）唐京建設股份有限公司【下稱唐京建設公司】案：
    (一)江政智【已死亡】為臺中四信復興分社副理；乙○○為臺
      中四信總社業務部經理、莊大慶【業經檢察官為不起訴處
      分】係臺中四信總社不動產擔保物估價調查員，均為受臺
      中四信全體社員委託，負責審核、徵信及經辦該社放款業
      務之人。渠等亦明知上開臺中四信社務會議、理事會議所
      決議通過之有關辦理放款業務及各該相關法令規定，均係
      業務人員應嚴格遵守之準則，亦明知上開依信用合作社法
      第三十七條準用銀行法第三十三條之三規定，而經中央主
      管機關財政部於八十三年六月十四日，以（八三）臺財融
      第八三一九八二六六七號函及臺中四信八十一年一月十六
      日，八十一年度第一次社務會議決議內容。渠等辦理臺中
      四信之估價、徵信及放款等業務，自應依社務會議、理事
      會議之決議及有關法令執行任務，並遵守主管機關函令解
      釋規定，忠誠詳實辦理貸放款業務。
    (二)八十一年三月間，劉意瑜、劉漢水二人，以土地所有權人
      陳阿水、陳詹阿甚、陳欽沂、林富田、陳東霖、林秋明等
      人位於臺中市○○區○○段的土地作為擔保，向臺中四信
      南屯分社辦理土地擔保貸款六千萬元及信用貸款三千五百
      萬元，計九千五百萬元，供理想家建設股份有限公司【富
      山建設股份有限公司（下稱富山建設公司）關係企業，下
      稱理想家建設公司】興建集合式住宅大樓。八十一年十一
      月間，富山建設公司因財務困難，致該建物興建至一樓後
      停工，理想家建設公司無力償還，造成上述貸款成為臺中
      四信的呆帳。八十二年十二月間，臺中四信總經理梁水盛
      及復興分社經理壬○○為解決上述呆帳，在臺中四信總社
      遊說Ｂ○○【由本院另案發布通緝】承接興建該建案。辛
      ○○、梁水盛、Ｄ○○、壬○○、江政智、乙○○、癸○
      ○、申○○、莊大慶及Ｂ○○即共同基於意圖唐京建設公
      司不法之利益及損害臺中四信之利益及行使明知為不實之
      事項，而登載於其業務上作成之文書之犯意聯絡，先由梁
      水盛、Ｄ○○、乙○○、壬○○等人於八十三年四月十九
      日，在總經理室共同謀議，決議提供無擔保信用貸款一億
      九千五百六十萬元及土地擔保貸款七千六百萬元，合計二
      億七千一百六十萬元【詳如附表貳】，供唐京建設公司作
      為承接建案之融資，並將貸款作業由臺中四信南屯分社轉
      至臺中四信復興分社接辦，且為規避上開信用合作社法第
      三十七條準用銀行法第三十三條之三規定、財政部八十三
      年六月十四日臺財融第八三一九八二六六七號函、臺中四
      信八十一年一月十六日八十一年度第一次社務會議決議及
      臺中四信授信權責劃分辦法等規定，由Ｂ○○提供簡拔猷
      、施碧玲、鄭秀華、連國榮、鄭長德、劉源興、石松年、
      朱歷忠、林國泰、陳秋琳、Ｂ○○等十一名人頭戶，Ｂ○
      ○向人頭戶連國榮等人稱提供房屋過戶後辦理分戶貸款及
      向包商林國泰、朱歷忠等偽稱需提供帳號供核撥工程款等
      理由，使人頭戶陷於錯誤，加入臺中四信為社員且擔任借
      款人，再由Ｂ○○代刻印鑑章，偽填借款申請書及本票，
      赴臺中四信復興分社辦理一次對保手續，且在人頭戶不知
      情及彼此不認識情況下互為連保，再由臺中四信配合陸續
      核貸前述二億七千一百六十萬元貸款。該款於借款申請當
      日即核撥入上述人頭戶，隨即全數轉入唐京建設公司在臺
      中四信的活期儲蓄帳號七六五九六號帳戶，由唐京建設公
      司支用及償還上述理想家建設公司之債務及續推「唐京理
      想家」建案之建築融資【Ｂ○○涉嫌刑法第二百零一條第
      一項之偽造有價證券罪及同法第二百十六條行使第二百十
      條之偽造私文書罪部分，辛○○、Ｄ○○、壬○○、癸○
      ○、申○○等人，並無與之有犯意聯絡及行為分擔】。
    (三)臺中四信總社業務部經理乙○○及估價調查員莊大慶等人
      ，明知辦理土地鑑價工作，需依臺中四信之不動產估價辦
      法規定，詳實進行訪價、徵詢建築師公會鑑價報告、買賣
      契約書、考量地區發展性及有無新成交價格等資料訂定土
      地單價，卻僅查問附近仲介公司提供之土地價格，且因貸
      款額度已經高層主管議定，本抵押貸款案又屬借新還舊款
      ，僅以謀定之貸款金額為依據，以反推並配合臺中四信內
      部估價公式，將最後表列實貸金額盡量趨近於客戶申貸金
      額，草率訂定土地擔保品之核貸單價，違反臺中四信不動
      產估價辦法規定，超估核貸。臺中四信復興分社放款經理
      壬○○、副理江政智、經辦癸○○、申○○等人未盡善良
      告知義務，草率與貸款人辦理一次對保手續後，未再辦理
      借款人之個人徵信工作，即分別於業務上登載之徵信報告
      中填載不實之徵信紀錄，層轉知情之副總經理、總經理、
      理事主席等人，而向臺中四信行使之，並於申請借款日即
      快速審核通過撥款，足以生損害於臺中四信徵信、核貸之
      正確性及不知情之人頭戶林國泰、朱歷忠、石松年等人。
    (四)八十三年九月間，該建物遭前起造人理想家建設公司的債
      權人鐘炳英查封，並於八十四年六月間依法過戶給鐘炳英
      、黃春平二人。八十四年五月間「唐京理想家」因唐京建
      設公司積欠營造商博銘營造公司工程款，臺中四信在未徵
      得博銘營造公司拋棄抵押權承諾書之情形下，竟由臺中四
      信復興分社經理壬○○及代理課長癸○○出面要求唐京建
      設公司，將本案之部分餘屋過戶與博銘營造公司，造成後
      續房屋產權不清，無法辦理完工交屋，致使八十四年九月
      間，本建案興建完成辦理保存登記時，產權分別登記於唐
      京建設公司、博銘營造公司，致生損害於臺中四信之財產
      及利益。
（三）萬家村建設股份有限公司【下稱萬家村建設公司】案：
    (一)庚○○【業經臺灣高等法院臺中分院判處有期徒刑三年】
      為萬家村建設公司的負責人、丙○○係萬家村建設公司的
      總經理，王素娟【業經臺灣高等法院臺中分院判處有期徒
      刑三年】為庚○○之妻，並為萬家村建設公司的監察人。
      萬家村建設公司於八十二年間，在南投縣中寮鄉興建房屋
      出售，於同年底因庚○○之胞弟李忠訓欲拆夥、退股，萬
      家村建設公司急需支付退股金一億元與李忠訓，乃於八十
      三年元月間，經由臺中四信復興分社經辦人癸○○及萬家
      村建設公司總經理丙○○的引介，與臺中四信總經理梁水
      盛協議，同意由臺中四信提供無擔保信用貸款及不動產擔
      保貸款融資二億二千萬元與萬家村建設公司。庚○○提供
      萬家村建設公司所有，登記於王偉國名下之南投縣中寮鄉
      ○○○段第二一六地號土地，為臺中四信設定第二順位抵
      押權【第一順位由第一商業銀行股份有限公司草屯分行（
      下稱第一銀行草屯分行）設定三億七千一百萬元，核貸三
      億零九百萬元】。但為規避信用合作社法第三十七條準用
      銀行法第三十三條之三規定、財政部於八十三年六月十四
      日，以（八三）臺財融第八三一九八二六六七號函、臺中
      四信八十一年一月十六日八十一年度第一次社務會議決議
      、臺中四信授信權責劃分辦法等規定，辛○○、梁水盛、
      Ｄ○○、壬○○、癸○○、午○○、申○○、庚○○、王
      素娟、丙○○即共同基於意圖萬家村建設公司不法之利益
      及損害臺中四信之利益及行使明知為不實之事項，而登載
      於其業務上作成之文書之犯意聯絡，先由庚○○、王素娟
      提供親友王邦福、王戴玉美、王偉國、王宏文及員工丙○
      ○、文崑崙、蔡清惠、劉原宏及蔡素珍等九人名義，及以
      不知情之張金賜名義，加入臺中四信成為社員，並交付印
      鑑章或由萬家村建設公司代為刻製印章，赴臺中四信復興
      分社辦理對保手續，再由庚○○、王素娟以上開人頭名義
      於八十三年一月二十一日辦理入社，於同年一月二十七日
      辦理借款申請，而偽造張金賜名義之借款申請書提出申請
      ，足以生損害於張金賜【其中祇簽名部分由其本人簽名，
      餘均非其本人為之，庚○○、王素娟涉嫌刑法第二百十六
      條行使第二百十條偽造私文書罪，辛○○、壬○○、癸○
      ○、午○○、申○○等人，並無與之有犯意聯絡及行為分
      擔】。再者，臺中四信復興分社授信經辦人癸○○、申○
      ○及午○○明知前述借款人均為萬家村建設公司之人頭，
      且借款人未提供任何擔保品可資確保債權，借款人在臺中
      四信並無往來實績，及借款實際交由庚○○經營之萬家村
      建設公司集中使用，與前揭信用合作社法第三十七條準用
      銀行法第三十三條之三、財政部於八十三年六月十四日，
      以（八三）臺財融第八三一九八二六六七號函之規定並不
      相符，而皆未實際對借款人進行徵信工作，即分別於業務
      上登載之徵信報告中填載不實之徵信紀錄，層轉知情之壬
      ○○、梁水盛、辛○○，而向臺中四信行使之，足以生損
      害於臺中四信徵信、核貸之正確性及不知情的人頭戶張金
      賜，並於次日即同年一月二十八日以「分散借款、集中使
      用」方式，完成核貸無擔保信用貸款每人一千萬元，共計
      一億元之營建週轉金【下稱第一次營建週轉金，詳如附表
      之一】，致生損害於臺中四信財產及利益。上開款項由
      萬家村建設公司使用於償還上述第一銀行草屯分行的貸款
      及案外人李忠訓之退股金。
    (二)八十四年四月間，庚○○、王素娟續以庚○○本人及不知
      情之謝東元、王戴玉美、王偉國及王靜純等五人作為人頭
      ，以南投縣中寮鄉○○○段第二一六地號土地作為擔保，
      再向臺中四信申辦二億一千萬元之購買土地及建築融資貸
      款，而冒用謝東元、王戴玉美、王偉國、王靜純名義填載
      貸款申請書，其中之用印部分均自行為之，向臺中四信提
      出貸款申請，而連續行使偽造私文書，足以生損害於謝東
      元、王戴玉美、王偉國、王靜純等人；並冒用謝東元、王
      戴玉美、王偉國、王靜純名義簽發借款本票，而偽造有價
      證券，提出於臺中四信復興分社【庚○○、王素娟涉嫌刑
      法第二百零一條第一項偽造有價證券罪及同法第二百十六
      條行使第二百十條偽造私文書罪嫌，辛○○、丁○○、Ｄ
      ○○、壬○○、癸○○、午○○、申○○等人，並無與之
      有犯意聯絡及行為分擔】。庚○○、王素娟、丙○○、辛
      ○○、丁○○、Ｄ○○、壬○○、癸○○、午○○、申○
      ○即共同基於意圖萬家村建設公司不法之利益及損害臺中
      四信之利益及行使明知為不實之事項，而登載於其業務上
      作成之文書之犯意聯絡，由經辦人癸○○、申○○等人未
      盡善良告知義務，草率與上開名義人辦理第一次約定書對
      保手續後，皆未實際對借款人進行徵信工作，即分別於業
      務上登載之徵信報告中填載不實之徵信紀錄，層轉知情之
      壬○○、Ｄ○○、丁○○、辛○○等人，而向臺中四信行
      使之，足以生損害於臺中四信徵信、核貸之正確性及不知
      情之人頭戶謝東元等人，再依實際工程進度陸續核撥貸放
      一億八千一百七十萬元【下稱第二次建築融資貸款，詳如
      附表之二】，由各人頭戶轉匯入萬家村建設公司，臺中
      四信復興分社活期儲蓄帳號Ｏ七六七九九號帳戶及丙○○
      臺中四信復興分社活期儲蓄帳號Ｏ七六八Ｏ六號帳戶內，
      由萬家村建設公司提用及由萬家村建設公司臺中四信活期
      儲蓄帳號Ｏ七六七九九帳戶轉帳繳交貸款利息用，致生損
      害於臺中四信財產及利益。
（四）巨庭建設股份有限公司【下稱巨庭建設公司】
    (一)緣富比帝建設股份有限公司【富山集團所屬子公司，下稱
      富比帝公司】於八十一年間，以彰化縣彰化市○○○段牛
      稠子小段第一五Ｏ號等土地，向臺中四信營業部辦理土地
      擔保貸款三億二千萬元，卻因公司營運不善，致財務周轉
      不靈而倒閉，造成臺中四信的呆帳。八十三年間，辛○○
      、梁水盛、Ｄ○○、子○○及壬○○為解決上述呆帳，乃
      由梁水盛與子○○遊說丙○○，以「陽光城市」建築案，
      承接前述建案及債務，且為規避信用合作社法第三十七條
      準用銀行法第三十三條之三條規定、中央主管機關財政部
      於八十三年六月十四日，以（八三）臺財融第八三一九八
      二六六七號函規定、臺中四信於八十一年一月十六日，在
      八十一年度第一次社務會議所為決議，於八十三年七月間
      ，由辛○○、梁水盛、Ｄ○○、子○○等人共同於臺中四
      信總經理辦公室協議，由丙○○、子○○分別提供人頭，
      加入臺中四信為社員後，以對自然人社員放款之方式分散
      貸款，再集中匯入丙○○之帳戶，由丙○○轉供巨庭建設
      公司購買上開土地，並承接富比帝建設公司上開建築個案
      ，並由臺中四信復興分社經理壬○○辦理相關貸款事宜。
      辛○○、梁水盛、Ｄ○○、子○○、壬○○、丙○○即共
      同意圖巨庭建設公司不法之利益及損害臺中四信之利益及
      行使明知為不實之事項，而登載於其業務上作成之文書之
      犯意聯絡，由丙○○提供賴茂盛、潘朝勇、柯燕春、陳俊
      吉、賴東安、陳昭如、陳貞如、吳驚娜、何宗政、賴淑玲
      及子○○提供寅○○、丑○○、辰○○、宇○○、戌○○
      、亥○○、天○○、玄○○、黃○○○、賴慧芬等二十個
      人頭戶，擔任借款人及相互為連帶保證人，並指定臺中四
      信復興分社辦理無擔保放款每戶九百萬元，合計一億八千
      萬元與巨庭建設公司【詳如附表肆之一第一次融資信用貸
      款】，作為前述建案之前置周轉金。同有犯意聯絡之臺中
      四信復興分社授信放款經辦人員癸○○及申○○明知上述
      借款人均為巨庭建設公司之人頭，且未提供任何擔保品可
      資確保債權，借款人在臺中四信並無任何往來實績，其中
      人頭宇○○尚為拒絕往來戶，且借款實際交由巨庭建設公
      司集中使用，迴避前揭信用合作社法第三十七條準用銀行
      法第三十三條之三條規定、中央主管機關財政部於八十三
      年六月十四日，以（八三）台財融第八三一九八二六六七
      號函規定信用合作社對同一人或同一關係人之授信限額等
      規定，而皆未實際對借款人進行徵信工作，其中癸○○亦
      未實際對借款人賴慧芬為對保，而分別於業務上應登載之
      借款約定書之對保人欄及徵信報告中填載不實之對保、徵
      信紀錄，層轉知情之壬○○、Ｄ○○、梁水盛、辛○○，
      而向臺中四信行使之，足以生損害於臺中四信對保、徵信
      及核貸之正確性，於八十三年七月十九日至同年九月三十
      日，共核貸無擔保貸款一億八千萬元，並分別於貸放當日
      即將款項全數匯入丙○○於臺中四信復興分社活期儲蓄帳
      號第Ｏ七六八Ｏ六號帳戶內，供巨庭建設公司使用，致生
      損害於臺中四信財產及利益。
    (二)八十四年間，「陽光城市」土地過戶後，丙○○依約復於
      臺中四信召開理事會時，親赴理事會提出土地擔保貸款及
      建築融資貸款六億六千萬元的需求，辛○○、丁○○、己
      ○○、梁秀全【未據檢察官提起公訴】戊○○、Ｄ○○、
      子○○、壬○○、癸○○、申○○、午○○、丙○○即共
      同意圖巨庭建設公司不法之利益及損害臺中四信之利益及
      行使明知為不實之事項，而登載於其業務上作成之文書之
      犯意聯絡，由丙○○提供自己及人頭戶賴茂盛、潘朝勇、
      范宗銘擔任借款人，提供自己及人頭戶江耀彬、陳貞如擔
      任連帶保證人，再由當時總經理丁○○指示臺中四信復興
      分社經理壬○○依上述方式，由知情之臺中四信復興分社
      授信放款經辦申○○及午○○【八十四年七月十一日接辦
      申○○的業務】配合辦理土地擔保貸款三億元【詳如附表
      肆之二第二次建築融資貸款】，由申○○製作建築融資報
      告書層轉壬○○、Ｄ○○、丁○○、辛○○等人核定後，
      交由授信審議委員會由辛○○、己○○、戊○○、丁○○
      、梁秀全等人審議通過，再由丙○○提供陳貞如、陳昭如
      、賴東安、賴茂盛、吳驚娜、何宗政、潘朝勇、賴淑玲、
      柯燕春、陳俊吉及子○○提供賴慧芬、酉○○、林俊宏、
      程周龍【改名巳○○】、寅○○、丑○○、吳英傑、地○
      ○等十八個人頭戶，並由有犯意聯絡以Ａ○○以每人二千
      萬元額度，於八十四年二月二十一日填載貸款申請書及簽
      發借款本票，向臺中四信提出貸款申請，辦理無擔保信用
      貸款計三億六千萬元，惟言明須以建築進度辦理撥款，並
      須先償還前述信用貸款一億八千萬元，期間因土地移轉與
      陳貞如，再於八十四年九月二十五日，變更借款人名義，
      而使用陳貞如、陳昭如、賴東安、江耀彬、吳驚娜、賴淑
      玲、何宗政、江鈺珍、柯燕春、陳俊吉、賴慧芬、酉○○
      、林俊宏、程周龍、寅○○、丑○○、吳英傑、地○○等
      十八人名義填載借款申請書，向臺中四信申請變更借款人
      名義【詳如附表肆之二第二次建築融資貸款】。臺中四信
      復興分社承辦人申○○、午○○，均未實際為借款人之對
      保、徵信，竟於本票對保人欄蓋章表示有對保之行為及徵
      信報告上填載不實之徵信紀錄，而將不實事項填載於業務
      上登載之文書，並層轉壬○○、Ｄ○○、丁○○、辛○○
      核貸，而向臺中四信行使之，足以生損害於臺中四信對保
      、徵信及核貸之正確性。八十三年間，中央存款保險股份
      有限公司年度金融檢查對本案提出糾正後，臺中四信於八
      十四年六月間，改派宙○○擔任復興分社經理以整頓金檢
      缺失，惟宙○○明知該筆貸款已是違法放貸，竟共同基於
      意圖巨庭建設公司不法之利益及損害臺中四信之利益，於
      八十四年六月開始，以其職權繼續將二億元之建築融資分
      批核放【該建築融資於壬○○任內已核放一億六千萬元】
      ，致生損害於臺中四信財產及利益。
    (三)八十五年七月間，建物完工後，因銷售情形不佳，丙○○
      等人除以約六成之成交房屋向臺中四信辦理分戶貸款五億
      餘元，因不足償還前述貸款，丙○○、子○○、Ａ○○復
      與辛○○、丁○○、Ｄ○○、宙○○、午○○、卯○○、
      陳淑玲共同意圖巨庭建設公司不法之利益及損害臺中四信
      之利益及行使明知為不實之事項，而登載於其業務上作成
      之文書之犯意聯絡，由丙○○指示Ａ○○填具人頭之借款
      申請書及本票，交與經辦午○○，徵信卯○○、陳淑玲【
      未據檢察官提起公訴】在未經實質徵信作業下，於徵信報
      告上填載不實之徵信紀錄，向臺中四信行使之，足以生損
      害於臺中四信徵信、核貸之正確性，再循前例利用陳貞如
      、范宗銘、江鈺珍、賴東安、吳驚娜、寅○○、江耀彬、
      丑○○等八名人頭作為借款人，以房屋所有人名義辦理分
      戶貸款，並互為連帶保證人，即於八十五年七月間，核撥
      一億三千四百八十三萬元【詳如附表肆之三第三次分戶貸
      款】入各人頭帳戶中，當日亦全數轉至前述丙○○之帳戶
      中，以償還巨庭建設公司建築融資貸款本金及利息等，使
      得巨庭建設公司將前述貸款債務陸續轉嫁到人頭戶上，致
      生損害於臺中四信財產及利益。
    (四)合計丙○○等與臺中四信辛○○等內部人員共謀以人頭分
      散貸款，再轉入丙○○臺中四信復興分社活期儲蓄帳號Ｏ
      七六八Ｏ六號帳戶集中使用，並以借新還舊之方式，進行
      不法貸放金額高達九億七千四百八十三萬元。
二、案經中興商業銀行訴由臺灣臺中地方法院檢察署檢察官偵查
    起訴及移送併案審理。
    理    由
壹、有罪部分：
甲、證據能力部分：
一、按被告之自白，非出於強暴、脅迫、利誘、詐欺、疲勞訊問
    、違法羈押或其他不當方法，且與事實相符者，得為證據，
    刑事訴訟法第一百五十六條第一項定有明文。亦即被告之自
    白係出於自由意思，且與事實相符者，即有證據能力，反之
    ，若係非法取供者，因其陳述非出於任意性，其所為之陳述
    即無證據能力。而非任意性之取供，不限於由實施之公務員
    為之為必要，其由第三人施用不正之方法者，亦同【最高法
    院二十八年上字第二五三Ｏ號判例意旨參照】。又按被告以
    外之人【包括證人、鑑定人、告訴人、被害人及共同被告等
    】非出於任意性之陳述，其供述亦無證據能力【最高法院二
    十年上字第一六四Ｏ號判例意旨參照】。本案被告等之白或
    陳述，被告等及其選任辯護人或指定辯護人，均未抗辯係出
    於不正之方法取得，為非任意性，渠等之自白或陳述，既係
    出於自由意志，自得採為本件判決之基礎。
二、按被告以外之人【包括證人、鑑定人、告訴人、被害人及共
    同被告等】於審判外之陳述，雖不符合刑事訴訟法第一百五
    十九條之一至之四等四條之規定，而經當事人於審判程序同
    意作為證據，法院審酌該言詞陳述或書面陳述作成時之情況
    ，認為適當者，亦得為證據；當事人、代理人或辯護人於法
    院調查證據時，知有刑事訴訟法第一百五十九條第一項不得
    為證據之情形，而未於言詞辯論終結前聲明異議者，視為有
    前項之同意，同法第一百五十九條之五定有明文。立法意旨
    在於傳聞證據未經當事人之反對詰問予以核實，原則上先予
    排除。惟若當事人已放棄反對詰問權，於審判程序中表明同
    意該等傳聞證據可作為證據；或於言詞辯論終結前未聲明異
    議，基於尊重當事人對傳聞證據之處分權，及證據資料愈豐
    富，愈有助於真實發見之理念，且強化言詞辯論主義，使訴
    訟程序得以順暢進行，上開傳聞證據亦均具有證據能力。被
    告子○○之選任辯護人雖曾就公訴人所提出之證人部分，就
    被告子○○以外之共同被告，在調查局所為陳述，主張沒有
    證據能力；被告辛○○之選任辯護人雖曾就公訴人所提出之
    證人部分，就被告辛○○以外之共同被告，在調查局所為陳
    述，主張沒有證據能力。被告丁○○之選任辯護人雖曾就證
    人Ｄ○○等人，在調查局所為陳述，主張係審判外之陳述，
    主張無證據能力；被告壬○○之選任辯護人雖曾就公訴人所
    提出之證人部分，就被告壬○○以外之共同被告，在調查局
    所為陳述，主張沒有證據能力。被告宙○○之選任辯護人雖
    曾就公訴人所提出之證人部分，就被告宙○○以外之共同被
    告，在調查局所為陳述，主張沒有證據能力。被告申○○之
    選任辯護人雖曾就公訴人所提出之證人部分，就被告申○○
    以外之共同被告，在調查局所為陳述，主張沒有證據能力。
    惟被告子○○及其選任辯護人、被告辛○○及其選任辯護人
    、被告丁○○及其選任辯護人、被告壬○○及其選任辯護人
    、被告宙○○及其選任辯護人、被告申○○及其選任辯護人
    業於本院審理時明確陳述不再爭執未於審理庭到庭作證之共
    同被告及證人於調查局所為陳述之證據能力【詳本院九十三
    年度重訴字第二二五號刑事卷（五）第六三頁】，顯已知有
    刑事訴訟法第一百五十九條第一項不得為證據之情形，而未
    於言詞辯論終結前聲明異議，就未於審理庭到庭作證之共同
    被告及證人於調查局所為之陳述，視為於審判程序同意作為
    證據，而放棄反對詰問權；其他被告及其選任辯護人或指定
    辯護人，對共同被告或證人於調查局所為之陳述，亦已知有
    刑事訴訟法第一百五十九條第一項不得為證據之情形，而未
    於言詞辯論終結前聲明異議，視為於審判程序同意作為證據
    ，而放棄反對詰問權。本院審酌上開筆錄作成時，較無人情
    施壓或干擾，亦無不當取供之情形，且距離案發時間較為接
    近，較貼近事實，認為以之作為本案之證據亦屬適當，是其
    於調查局之證言自具有證據能力。
三、按被告以外之人於偵查中向檢察官所為陳述，除顯有不可信
    之情況者外，得為證據，刑事訴訟法第一百五十九條之一第
    二項定有明文。偵查中對被告以外之人【包括證人、鑑定人
    、告訴人、被害人及共同被告等】所為之偵查筆錄，或被告
    以外之人向檢察官所提之書面陳述，性質上均屬傳聞證據。
    惟現階段刑事訴訟法規定檢察官代表國家偵查犯罪、實施公
    訴，依法其有訊問被告、證人及鑑定人之權，證人、鑑定人
    且須具結，而實務運作時，檢察官偵查中向被告以外之人所
    取得之陳述，原則上均能遵守法律規定，不致違法取供，其
    可信度極高。職是，被告以外之人前於偵查中已具結而為證
    述，除反對該項供述得具有證據能力之一方，已釋明「顯有
    不可信之情況」之理由外，不宜以該證人未能於審判中接受
    他造之反對詰問為由，即遽指該證人於偵查中之陳述不具證
    據能力。次按證人、鑑定人依法應具結而未具結者，其證言
    或鑑定意見，不得作為證據。刑事訴訟法第一百五十八條之
    三定有明文。因證人、鑑定人未依法具結，無法擔保其證言
    係據實陳述或鑑定意見為公正誠實，若違反而未具結者，其
    證言或鑑定意見，不應使其具有證據能力。是本案被告以外
    之人於偵查中向檢察官所為陳述，除有依法應具結而未具結
    者，應予剔除而否定其證據能力外，其他既無顯不可信之情
    況，自得為證據。
四、按被告以外之人於審判外向法官所為之陳述，得為證據，刑
    事訴訟法第一百五十九條之一第一項定有明文。立法理由係
    認被告以外之人【包括證人、鑑定人、告訴人、被害人及共
    同被告等】之陳述係在法官面前為之，因其任意陳述之信用
    性已受確定保障之情況下所為，自得作為證據。不問係其他
    刑事案件之羈押訊問期日、勘驗期日、準備程序期日、審理
    期日或民事事件、行政訴訟程序，凡係在普通法院法官面前
    所為之陳述，均具有證據能力。本案被告以外之人，在本院
    九十年度重訴字第一四二九號、臺灣高等法院臺中分院九十
    三年度上重訴字第二號刑事案件【佳作建設公司案件】；在
    本院九十年度訴字第九九八號、臺灣高等法院臺中分院九十
    二年度上訴字第六七六號刑事案件【萬家村建設公司案件】
    ，向法官所為之陳述，除有依法應具結而未具結者，應予剔
    除，而否定其證據能力外，得為證據。
五、按被告以外之人【包括證人、鑑定人、告訴人、被害人及共
    同被告等】於檢察事務官、司法警察官或司法警察調查中所
    為之陳述，與審判中不符時，其先前之陳述具有較可信之特
    別情況，且為證明犯罪事實存否所必要者，得為證據，刑事
    訴訟法第一百五十九條之二定有明文。
（一）所謂「前後陳述不符」之要件，應就前後階段之陳述進行
      整體判斷，以決定其間是否具有實質性差異，惟無須針對
      全部陳述作比較，陳述之一部分有不符，亦屬之。而所謂
      「較可信之特別情況」之情形，亦應就前後陳述時之各種
      外部情況進行比較，以資決定何者外部情況具有可信性。
      若陳述係在特別可信之情況下所為，則虛偽陳述之危險性
      即不高，雖係審判外陳述，或未經被告反對詰問，仍得承
      認其有證據能力。所稱「外部情況」之認定，包括：
    (一)時間之間隔：陳述人先前陳述是在記憶猶新的情況下直接
      作成，一般與事實較相近，事後即可能因記憶減弱或變化
      ，致有不清晰或陳述不符之現象發生。
    (二)有意識的迴避：由於先前陳述時被告未在場，是陳述人直
      接面對詢問警員所為陳述較為坦然；事後可能因陳述人對
      被告有所顧忌或同情，因而在被告面前較不願陳述不利被
      告之事實。
    (三)受外力干擾：陳述人單獨面對檢察事務官或司法警察【官
      】所為之陳述，程度上較少會受到強暴、脅迫、詐欺、利
      誘或收買等外力之影響，其陳述較趨於真實。若被告在庭
      或有其他成員參與旁聽時，陳述人可能會本能的作出迴避
      對被告不利之證述，或因不想生事乃虛構事實而為陳述。
    (四)事後串謀：目擊證人對警察描述所目睹情形，因較無時間
      或動機去編造事實，客觀上亦較難認與被告間有勾串情事
      ，其陳述具有較可信性。但事後因特殊關係，雙方可能因
      串謀而統一口徑；或事後情況變化，兩者從原先敵對關係
      變成現在友好關係等情形，其陳述即易偏離事實而較不可
      信。
    (五)警詢或檢察事務官偵查時，有無辯護人、代理人或親友在
      場：如有上開親誼之人在場，自可期待證人為自由從容之
      陳述，其證言之可信度自較高。
    (六)警詢或檢察事務官所作之偵查筆錄記載是否完整：如上開
      筆錄對於犯罪之構成要件、犯罪態樣、加重減輕事由或起
      訴合法要件等事實或情況，均詳實記載完整，自可推定證
      人之陳述，與事實較為相近，而可信為真實。法院應斟酌
      上列因素綜合判斷，亦應細究陳述人之問答態度、表情與
      舉動之變化，此一要件係屬訴訟法事實之證明，以自由證
      明為已足，且應由主張此項證據之人證明。惟此僅係確定
      上開陳述有無證據能力而已，至該證據具有證據能力後，
      其證據力之強弱問題，仍待法院綜合全辯論意旨及調查證
      據所得，依法認定之。
（二）證人即被告Ａ○○、午○○、申○○、丙○○、子○○、
      壬○○、癸○○、午○○、申○○及共同被告乙○○、卯
      ○○、未○○、庚○○於調查局的陳述，與渠等於法院審
      理時就貸款緣由、核貸經過、對保、徵信過程、參與人員
      及有無違背法令或臺中四信內部規範等情節的陳述，顯有
      不同，其於調查局及法院審理時之供述已有前後陳述不符
      之情形，本院審酌渠等於調查局之證述距案發時日較近，
      當時記憶自較深刻，可立即反應所知，不致因時隔日久而
      遺忘案情；且較無來自被告或其他成員同庭在場之壓力而
      出於虛偽不實之指證，或事後串謀而故為迴護被告之機會
      且調查員係就渠等涉案或參與的情節，為完整的詢問，並
      詳實記載渠等回答的內容，與渠等於本院經交互詰問時僅
      就片斷事實割裂陳述不同，揆諸上開說明，渠等於調查局
      所為之陳述，客觀上應具有較可信之特別情況，且亦為證
      明犯罪事實存否所必要，依上揭規定，渠等於調查局之證
      言自有證據能力。
乙、實體部分：
一、訊據被告子○○、Ａ○○、辛○○、戊○○、己○○、丁○
    ○、Ｄ○○、壬○○、宙○○、癸○○、午○○、申○○均
    矢口否認有為右揭犯行，渠等之辯詞內容如下：
（一）被告子○○部分：
    (一)被告子○○辯稱：
      1.伊自八十三年至八十四年初，擔任法務室催收課課長，
        當初受命於梁水盛，由巨庭建設公司承接富比帝建設公
        司的建案。伊當初本有離職之準備，承接案當初是由梁
        水盛研議，辛○○是最後一位知道者，Ｄ○○也有參加
        研議，壬○○當初並未參與研議。而貸款自然人皆經臺
        中四信的對保。
      2.貸款一億八千萬元部分，伊有提供人頭。丑○○、寅○
        ○、辰○○、宇○○、戌○○、費如炎、天○○、玄○
        ○、黃○○○、賴慧芬同意提供身份證、印章，並與徵
        信人員直接做對保工作。
      3.土地與建築融資，伊也提供賴慧芬、酉○○、林俊宏、
        程周龍、寅○○、丑○○、吳英傑、地○○作為人頭，
        且有經過他們同意，印章是沿用第一次，第二次印章是
        他們自己帶去，本票部分是公司處理。分戶貸款部分，
        寅○○、丑○○是伊提供的人頭，他們知情，是後來知
        道承做與對保不是同一印章，所以才不肯承認。當初他
        們確有同意，後來因為發現會在信用上留下紀錄，所以
        才改口說不知情。地○○稱說不知情，是他怕銀行向他
        催討債務。酉○○、程周龍、賴慧芬、黃○○○他們也
        是同樣情形，也有去對保，且人頭戶印章是他們本人提
        供。【以上1.至3.詳本院八十九年度訴字第一五一九號
        刑事卷（一）第一一八頁、第一五二頁背面】。
      4.伊係於八十四年初離開臺中四信，因八十三年到八十四
        年時，合作社的經營困難，景氣不好，不做不行，工地
        抗爭，財政部要求我們處理，所以才會有人頭戶的出現
        。徵信的貸款業務是徵信部門，伊是屬於催收部門。第
        二次貸款我提供的人頭戶，他們每一位直接到復興分社
        去對保，負責對保的人員，我並不清楚【詳本院八十九
        年度訴字第一五一九刑事卷（二）第四三頁】。
    (二)其選任辯護人為其辯護稱：
      1.被告子○○原為臺中四信法務室催收課長，於八十四年
        初離職。八十三年間，被告子○○任職臺中四信法務室
        催收課長期間，只負責貸放後之逾期放款催收，並不負
        責經辦未貸放前之「放款」業務，臺中四信八十三年間
        同意無擔保貸放一億八千萬元與巨庭建設公司人頭戶之
        放款，既非被告子○○負責之業務，自無違背任務之背
        信犯行，起訴書認為被告子○○負責審核經辦放款業務
        ，實有誤會。
      2.八十三年間，被告子○○偕梁水盛等人遊說丙○○以巨
        庭建設公司「陽光城市」建築案，承接富比帝建設公司
        原向臺中四信貸款的三億二千萬元債務。被告子○○以
        隱名合夥方式參與投資丙○○「陽光城市」建案，並提
        供十名人頭戶，向臺中四信辦理無擔保放款，每戶九百
        萬元，貸款後將資金匯入丙○○帳戶，由丙○○轉供巨
        庭建設公司作為購買富比帝建設公司上開建築個案及土
        地之用。惟被告子○○於八十三年七月間，並無與梁水
        盛、辛○○、Ｄ○○、子○○等人共同於總經理辦公室
        協議，達成由丙○○、子○○分別提供人頭加入臺中四
        信為社員，辦理信用貸款之事。實際上被告子○○係以
        隱名合夥方式，參與丙○○之巨庭建設公司投資之「陽
        光城市」建設個案，並非巨庭建設公司之股東。對外而
        言，僅丙○○為「陽光城市」建案負責人，乃由丙○○
        出面與臺中四信人員協議即可，因此被告子○○並無與
        臺中四信相關人員協議或表明，要由被告子○○提供人
        頭戶辦理貸款之情形。當時於臺中四信總經理辦公室內
        ，僅協議臺中四信同意提供無擔保放款與丙○○或其指
        定之人，供丙○○承接富比帝建設公司建案之債務及不
        動產物權，並未言及需由何人提供人頭之問題，起訴書
        認該次會議，達成由被告子○○提供時名人頭戶申辦貸
        款之協議，誠有誤會。
      3.富比帝建設公司於丙○○以巨庭建設公司「陽光城市」
        承接前，即已積欠臺中四信三億二千萬元之土地貸款債
        務，並另外積欠其他廠商數千萬元，丙○○及被告子○
        ○提供二十名人頭戶，向臺中四信辦理信用貸款一億八
        千萬元所得，係全部用於承接富比帝建設公司建案及土
        地所需開銷，即巨庭建設公司以一億八千萬元，承接該
        建案及不動產物權，促使建案繼續進行，以免先前富比
        帝建設公司貸款三億二千萬元，成為臺中四信的呆帳。
        雖以人頭戶分散貸款，集中由丙○○使用之貸款過程略
        有瑕疵，但該放款既非基於生損害於臺中四信之目的，
        而係基於減少臺中四信之貸放款項成為呆帳之有利目的
        而為，被告子○○自無意圖為自己或第三人不法利益之
        主觀犯意可言。
      4.八十四年間，被告子○○配合丙○○需求，提供賴慧芬
        、酉○○、林俊宏、程周龍、寅○○、孫文芳、吳英傑
        、地○○等八人名義，供丙○○向臺中四信申請貸款（
        建築融資）每戶二千萬元，並將貸得資金轉與丙○○，
        清償先前之無擔保放款，而賴慧芬、酉○○、林俊宏、
        程周龍、寅○○、丑○○、吳英傑、地○○，亦均同意
        被告子○○以渠等名義向臺中四信辦理貸款【建築融資
        】，並由渠等親自前往臺中四信對保，公訴意旨認定渠
        等不知情顯有誤會。八十五年七月間建物完工後，被告
        子○○提供寅○○、丑○○二人名義辦理所有權移轉登
        記及分戶貸款，並將貸得資金用於清償建築融資貸款本
        息。
      5.丙○○有無自行偽刻人頭戶印章辦理建築融資及分戶貸
        款之事，被告子○○並不知情，亦未參與。而丙○○委
        由Ａ○○以人頭戶名義填載貸款申請書、並簽發本票，
        持向臺中四信辦理無擔保信用貸款【建築融資】部分，
        因被告子○○並未參與，被告子○○只負責取得各人頭
        戶同意，向丙○○表示某人頭戶同意借用名義，但並不
        負責借款之實際文書作業，亦不知丙○○有無委請Ａ○
        ○逕以偽刻之印章辦理貸款，起訴書論被告子○○共同
        連續行使偽造私文書及偽造有價證券罪行，顯有誤會。
      6.八十五年七月間建物完工後分戶貸款時，丙○○指示Ａ
        ○○填具人頭戶之借款申請書及本票，向臺中四信辦理
        分戶貸款之事，與被告子○○無關，被告子○○只負責
        取得各人頭戶同意，向丙○○表示寅○○、丑○○同意
        借用名義，但並不負責借款之實際文書作業，亦不知丙
        ○○有無委請Ａ○○逕以偽刻之印章辦理貸款，起訴書
        論被告子○○共同連續行使偽造私文書及偽造有價證券
        罪行，顯有誤會。
      7.本件臺中四信不法貸放金額並非高達九億七千四百八十
        三萬元，本件分戶貸款時，先前之信用貸款一億八千萬
        元，建築融資三億六千萬元均已清償，縱認分戶貸款時
        以人頭戶貸款一億三千四百八十三萬元有所不當，但該
        分戶貸款仍有已興建完成之擔保品可供擔保及清償所貸
        債務，自不謂本件不法貸放金額高達九億餘元【以上1.
        至7.詳本院九十三年度重訴字第二二五號刑事卷（二
        ）第二一至二六頁；（六）第一Ｏ六至一一九頁】。
      8.為他人處理事務之人與無此身分之人，違背任務之目的
        ，如係在圖為他人處理事務之人及其他第三人不法之利
        益，該為他人處理事務之人與無此身分之人間，顯係具
        有合同平行一致性之犯意聯絡，彼此分擔利用相互之行
        為，以達成同一之犯罪目的，固非不得成立背信罪共同
        正犯。然若該為他人處理事務之人所圖利之對象，即係
        該無此身分者，則二人係居於彼此相互對立之對向關係
        ，行為縱有合致，並使該無此身分者因而得到不法益，
        則二人行為既各有其目的，分別就各該行為負責，彼此
        間無所謂犯意聯絡及行為分擔，自難以背信罪之共同正
        犯論處。被告子○○、丙○○確有以授權人之名義向臺
        中四信辦理貸款，而臺中四信固於審核後同意貸放，雙
        方就款項之貸放達成意思合致，惟被告子○○屬於貸方
        ，臺中四信員工屬於借方，彼此雙方係居於借貸之互相
        對立之對向關係，並無任何證據資料顯示臺中四信人員
        ，因本件貸款而從中獲取不法利益，則借貸雙方行為或
        意思縱有合致，而使被告子○○、丙○○受有獲得貸款
        之利益，但雙方行為既各有其目的，仍應分別就各自行
        為負責，彼此間無所謂犯意聯絡及行為分擔，自難認已
        至巨庭建設公司任職之被告子○○與臺中四信員工，就
        巨庭建設公司貸款案有共同背信犯行。
（二）被告Ａ○○部分：
    (一)被告Ａ○○辯稱：
      1.伊是八十四年五月間，始至巨庭建設公司擔任業務部副
        理，巨庭建設公司的土地與建築融資申請書有一部分是
        由伊填寫的，印章則是丙○○交給伊的，本票部分有些
        是丙○○要伊簽發的，惟伊並不知是人頭或股東，也不
        知有無經過同意，因為合作社僅認定印章，印章對就表
        示同意【詳本院八十九年度訴字第一五一九號刑事卷
        （一）第一一九頁】。
      2.臺中四信僅針對印章認定，伊並不知道貸款人究竟有無
        同意貸款。第二次貸款部分，十八個人的印章並不是全
        部都是伊蓋的，伊也只有在部分的借款本票上蓋章。至
        於貸款部分是依指示辦理，伊並不知道這些人到底有沒
        有符合要求【詳本院八十九年度訴字第一五一九號刑事
        卷（二）第四四頁】。
      3.伊在臺中四信擔任徵信調查員，業務內容是對客戶的不
        動產進行估價，並沒有負責對保的業務，對保是由分社
        的放款人員或外務作的。巨庭建設公司辦理建築融資的
        時候，伊尚未到巨庭建設公司任職，伊是在巨庭建設公
        司辦理分戶貸款時，才到巨庭建設公司任職，是丙○○
        將借款申請書、本票交給伊幫忙蓋印，伊並不知道借款
        人是否為人頭，有無盜刻印章情事【詳本院八十九年度
        訴字第一五一九號刑事卷（二）第一三一、一三二頁】
        。
      4.伊在八十二年間，接手臺中四信北臺中分社有擔保信用
        貸款之徵信、調查業務，其時因新禾建設公司案土地整
        地分割及合併，接受申貸之北臺中分社依規定需對該土
        地送件，我為重製調查表，遂於八十三年四月二十六日
        赴該土地處勘查地形、位置係空地無誤後，依公式和行
        政院頒之物價撥動指數、地價公告現值等計算，並製作
        調查表，經單位經理、業務室經理、副總經理、總經理
        、理事主席批示後，函覆北臺中分行。八十一年十一月
        十日臺中四信調查資料表上載土地持有人唐志恒，原承
        辦人申○○對該等土地估價為每坪七萬八千元，伊於八
        十三年四月二十六日調查資料表中將每坪評估為九萬元
        ，是因二份調查資料表相隔一年多，歷經物價波動，若
        以每坪七萬八千元勢必不足，故伊將七萬八千元乘以物
        價波動指數後，以每坪九萬元估算。
    (二)其指定辯護人為其辯護稱：
      1.被告Ａ○○於巨庭建設公司八十四年二月二十一日，向
        臺中四信辦理建築融資貸款時，尚未至巨庭建設公司任
        職，而係在臺中四信擔任徵信調查員，並無盜蓋陳貞如
        等人印章，填載貸款申請書及冒用渠等名義簽發本票，
        而向臺中四信申請貸款的事實。
      2.被告Ａ○○於八十四年五月間，自臺中四信離職至巨庭
        建設公司擔任業務部副理，係依巨庭建設公司負責人丙
        ○○指示代為填寫借款申請書、簽發本票並蓋用印章，
        且丙○○有告知均有獲得人頭戶的授權，絕無偽造有價
        證券之犯意【詳本院九十三年度重訴字第二二五號刑事
        卷（一）第一八四頁】。
      3.起訴書對於丙○○如何委由被告Ａ○○，於八十四年二
        月二十一日盜蓋陳貞如等十八人之印章、填載貸款申請
        書、借款本票等文書之行為，並未提出證據證明渠等如
        何有犯意聯絡，亦未指出八十四年二月二十一日申請之
        建築融資案的文書中，那此出自被告Ａ○○之手，即貿
        然推論被告Ａ○○與丙○○有犯意聯絡，似嫌率斷。
      4.巨庭建設公司建築融資案係於八十四年二月二十一日提
        出申請，該案之文書作業是由巨庭建設公司所製作送審
        ，被告Ａ○○當時尚在臺中四信任職，如何為巨庭建設
        公司製作貸款申請書、借款本票等文件。
      5.被告Ａ○○於八十四年初，剛調至臺中四信最低階層徵
        信單位，負責處理不動產估價方面之業務，並非負責對
        保業務。被告Ａ○○僅係剛任職不久的小職員，如何能
        與丙○○及臺中四信總社之最高管理階層有所犯意聯絡
        ，豈可憑被告Ａ○○事後到巨庭建設公司任職，即推論
        被告Ａ○○與丙○○等人有犯意聯絡。
      6.八十五年七月間，丙○○以約六成之成交房屋向臺中四
        信辦理分戶貸款五億餘元。丙○○提供印章並指示被告
        Ａ○○填具人頭之借款申請書及本票，惟分戶貸款的人
        員名單及印章均是丙○○提供，伊只是巨庭建設公司之
        員工，豈能與老闆丙○○有所謀議或質疑丙○○所交付
        的名單中之人，是否有授權丙○○。
（三）被告辛○○部分：
    (一)被告辛○○辯稱：
      1.伊雖於八十三年至八十五年間，擔任臺中四信的理事主
        席，也是放款審議委員會的委員，且見過被告丙○○，
        但與被告丙○○並無往來【詳本院八十九年度訴字第一
        五一九號刑事卷（一）第一一四頁】。
      2.八十三年七月間，伊與梁水盛有在總經理辦公室協議貸
        款給巨庭建設公司，伊均是按照規定辦理，臺中四信也
        有業務手冊和內部準則【詳本院八十九年度訴字第一五
        一九號刑事卷（二）第四五頁】。
    (二)其選任辯護人為其辯護稱：
      1.「陽光城市」建築案的土地抵押貸款及建築融資貸款均
        已清償完畢，原先富比帝公司積欠三億二千萬元，也已
        獲得解決，不但未造成臺中四信的損害，尚且解決上開
        呆帳，分戶貸款並未有超貸的情形，告訴人仍得從抵押
        物求償，不得謂臺中四信或中興商業銀行有何損害；本
        案尚未獲完全清償者，僅有上述發生於八十五年七月間
        之分戶購屋抵押貸款，而該次分戶購屋貸款之金額，每
        戶均低於六百萬元【人頭可能一人擁有多戶房地，然各
        戶係分別書立個別的借款申請書辦理抵押貸款】，依據
        臺中四信於八十四年五月二十六日通過之「臺中市第四
        信用合作社各級人員授信權責劃分辦法」第二條規定，
        只須單位營業主管【即分社經經】核可貸放即可，理事
        主席縱於該借款申請書上會章，亦僅屬多此一舉，既無
        義務為實質審查，亦未為實質審查，全部責任應由各營
        業單位主管負責，故第三次分戶貸款，其責任歸屬，應
        與被告辛○○無關【詳本院八十九年度訴字第一五一九
        號刑事卷（一）第五十頁；（六）第九二至九四頁】。
      2.彰化縣彰化市○○○段牛稠小段一五Ｏ、一五Ｏ之一、
        一五一之一土地上的店舖住宅大樓，經大華不動產鑑定
        公司推估銷售金額高達十六億三千一百萬元，故臺中四
        信承辦人員所作「巨庭建設股份有限公司申請建築融資
        承作之探討報告」認該社核貸六億六千萬元之土地及建
        築融資貸款，並未高估，由此觀之，本件貸款難謂有何
        背信情事【詳本院八十九年度訴字第一五一九號刑事卷
        （一）第五一頁】。
      3.臺中四信同意巨庭建設公司及丙○○之貸款申請案，係
        基於減少呆帳，為臺中四信謀求利益為出發點，縱其貸
        放過程或與合作社法規定不得貸款與法人之規定不符，
        然並不該當刑法第三百四十二條背信罪之構成要件。且
        臺中四信於富比帝公司無法清償本息時，其呆帳本高達
        三億二千萬元，縱聲請拍賣亦求償無望，待巨庭建設公
        司接手，並於八十五年間興建完成陸續出售，至第三次
        人頭戶分戶貸款時，僅剩一億三千四百八十三萬元債務
        ，且均為臺中四信設有第一順位抵押之有擔保債權，其
        後雖未全數清償，然經聲請法院拍賣房地後，無法收回
        之債款所剩不多，與原無法收回之三億二千萬元相較，
        客觀上並未受有損害，反係減少大部分呆帳，分戶貸款
        部分，因係各戶金額低於六百萬元之有擔保借款，依臺
        中四信各級人員授信權責劃分辦法，係由單位營業主管
        【即分社經理】核許放貸，與當時理事主席之被告辛○
        ○無涉，且該次放貸並未生損害於臺中四信。【詳本院
        九十三年度重訴字第二二五號刑事卷（一）第四三、四
        四頁】
      4.佳作建設公司部分：被告辛○○並無圖利自己或第三人
        或損害本人利益之背信主觀犯意，亦無業務登載不實犯
        行。又此部分相關貸款均係由臺中四信之分社辦理，並
        未經過總社授信審議委員會審議，自與均未經手之被告
        辛○○無關。
      5.唐京建設公司部分：此部分相關貸款案，均係由前總經
        理梁水盛接洽，辛○○並未與貸款人或唐京建設公司人
        員接觸，縱該貸款案嗣後經總社授信審議委員會審核通
        過，此係授信審議委員會眾委員之合議結果，並非理事
        主席辛○○之個人意見，辛○○只是依法代表授信審議
        委員會對外為意思表示而已。且被告辛○○雖擔任臺中
        四信之理事主席及總社授信審議委員會之審議委員，然
        被告辛○○同時獲選為臺中市議員，平日須至議會開會
        並進行選民服務，事務十分繁忙，故被告辛○○雖曾參
        加臺中四信總社授信審議委員會之貸款案審議，然常僅
        係到場而已，並未積極主動對貸款案為具體指示，故本
        件被告辛○○應無背信犯行。
      6.萬家村建設公司部分：此部分貸款均係由前總經理梁水
        盛接洽，辛○○並未與貸款人或萬家村建設公司人員接
        觸，縱該貸款案嗣後經總社授信審議委員會審核通過，
        此係授信審議委員會眾委員之合議結果，並非理事主席
        辛○○之個人意見，辛○○只是依法代表授信審議委員
        會對外為意思表示而已【以上4.至6.詳本院九十三年度
        重訴字第二二五號刑事卷（一）第二二二至二二四頁；
        （六）第九六至一Ｏ二頁】。
（四）被告戊○○部分：
    (一)被告戊○○辯稱：
      1.伊在八十四年三月七日起始擔任授信審議委員會的委員
        ，在此之前即已放款，伊並不清楚放款的事情，也不清
        楚巨庭建設公司於八十四年九月二十五日，向臺中四信
        貸款的事情。至於八十五年七月間，被告丙○○辦理分
        戶貸款五億元的事情，是基層單位所辦理，不需經過伊
        的同意【詳本院八十九年度訴字第一五一九號刑事卷（
        一）第一一四頁】。
      2.八十四年三月一日經過理監事會議，伊當時尚未擔任審
        議委員，伊等貸款給巨庭建設公司，是為了要確保合作
        社之債權，伊在主觀上並沒有要損害合作社的意圖【詳
        本院八十九年度訴字第一五一九號刑事卷（二）第四六
        頁】。
    (二)其選任辯護人為其辯護稱：
      1.被告戊○○係於八十四年三月七日，臺中市第四信用合
        作社八十四年第三次理事會時，因授信審議委員會原委
        員吳啟津辭任出缺，才經該次理事會補選被告戊○○擔
        任，有該會議紀錄事項第四案決議可證。至於巨庭建設
        公司建築融資申請案，係在被告接任審議委員以前，即
        八十四年三月一日，業經授信審議委員會審核通過，有
        建築融資報告書可證，且依該建築融資審核紀錄表記載
        ，參加審核之委員為辛○○、己○○、梁秀全、丁○○
        ，嗣並提請八十四年三月七日同次理事會討論，茲有該
        理事會討論事項第六案案由說明記載「由授信審議委員
        丁○○代表本案係由前次理事會決議，交由授信審議委
        員查明詳估研究辦理，經過多次研究評估結果，詳如附
        件【巨庭建設公司申請建築融資承做之探討】」等語可
        證。易言之，被告戊○○並未曾參與巨庭建設公司建築
        融資申請之授信審議工作。
      2.被告戊○○並無背信之故意，亦無背信行為：
        (1)巨庭建設公司申請建築融資案，係經授信審議委員會
          提請八十四年三月七日，八十四年第三次理事會討論
          。幾經理事會討論後最後作成決議，「為確保本社債
          權，應成立專案小組督導辦法」；「前已列三二ＯＯ
          Ｏ萬元之催收款項，其利息應自八十四年一月十五日
          ，即巨庭建設股份有限公司就該催收案，與本社接洽
          進行和解起，依規定向其收取，於依附件【巨庭建設
          公司申請建築融資承做之探討】詳估之辦法，配合本
          社承做建築融資辦法審慎辦理」。理事會之決議，在
          確保臺中四信債權及利益，亦即由巨庭建設公司承擔
          富比帝公司之債務，減損合作社的呆帳，理事會之決
          議依法亦無意圖自己或第三人不法利益之故意可言。
        (2)關於每坪土地估價五十一萬元計算之借款申請，依據
          附件【巨庭建設公司申請建築融資承做之探討】第三
          項第四點記載「建地，以丙○○提出申請每坪五十一
          萬元計，估價核貸三ＯＯＯＯ萬元」，所謂每坪五十
          一萬元，係依據放款單位提供之大華不動產鑑定股份
          有限公司之鑑定價格每坪為五十一萬元。而實際係以
          每坪時價五十萬元估值，亦經徵信調查人員施文雄在
          調查站供稱「我則以每坪時價五十萬元估值，扣除土
          地增值稅後，計值三億一千二百二十九萬九千三百八
          十八元，並建議實貸金額為三億零一百三十六萬八千
          九百零九元」。又附件【巨庭建設公司申請建築融資
          承做之探討】記載以黃志波名義【儷園建設】原核貸
          金額為三億二千萬元【八十一年間】，而巨庭建設公
          司提出估價核貸三億元【巨庭建設公司申請建築融資
          承做之探討第三項第四點】，核貸金額反而減少二千
          萬元。足見理事會並無超估土地價值情形。
        (3)理事會通過核貸後，據稱先後收回舊欠債權，並已完
          全收回本件貸款及利息收益達一億多元。果為如斯，
          臺中四信毫無損害可言【以上1.2.詳本院八十九年度
          訴字第一五一九號刑事卷（一）第六八至七一頁、第
          一二五頁】。
（五）被告己○○部分：
    (一)被告己○○辯稱：
      1.放款審議委員會採書面審理，只要有人不同意就退回，
        巨庭建設公司貸款，伊僅負責書面審理，巨庭建設公司
        貸款固經過授信審議委員會之審核，但仍須經過理事會
        的同意始可放款，當時的理事主席是被告辛○○，其同
        時也是授信審議委員會的成員，授信審議委員會的成員
        除了伊與辛○○外，還有戊○○、丁○○及梁秀全。八
        十四年間，巨庭建設公司申請融資貸款三億六千萬元，
        並不需要經過授信審議委員會的核可【詳本院八十九年
        度訴字第一五一九號刑事卷（一）第一一五頁】。
      2.伊一直擔任授信審議委員會的委員，八十四年三月一日
        授信審議委員會討論到合作社的權益，臺中四信是根據
        書面審核檢討，通過三月七日的理監事會議決議後，才
        放款的。並不是在授信審議委員會定議的，而是在理監
        事會議定議的。最後決定權是在理監事上，並不是在授
        信審議委員會上【詳本院八十九年度訴字第一五一九號
        刑事卷（二）第四六至四七頁】。
    (二)其選任辯護人為其辯護稱：
      1.被告己○○雖為臺中四信授信審議委員會之委員，但關
        於巨庭建設公司申請建築融資案，依照臺中第四信用合
        作社各級人員授信權責劃分辦法規定，係於八十四年三
        月一日送交授信審議委員會審查，經委員辛○○、梁秀
        全、丁○○及被告己○○審查後，作成結論：「一、此
        案係審查建築融資確保本社債權申請資料送理事會後辦
        理貸款。二、本案不得有第二順位抵押權」等語，有臺
        中四信建築融資報告書內建築審核紀錄表審核委員意見
        欄可證，足見該委員會並未作成最後決議同意放款，而
        係特別提請八十四年三月七日召開之八十四年度第三次
        理事會討論。茲有該次會議紀錄討論事項第六案「巨庭
        建設股份有限公司申請建築融資提請討論案」。說明「
        由授信審議委員會何理事成文代表報告，本案係由前次
        理事會決議，交由授信審議委員查明詳估研究辦理經過
        多次研究詳估結果」。經理事會討論後作成決議「1.為
        確保本社債權，應成專案小組督導辦理。2.推選由理事
        主席辛○○、戊○○、己○○、丁○○、梁秀全、監事
        主席王炳祥、副總經理Ｄ○○等七人擔任。3.前已列三
        二ＯＯＯ萬元之催收款項，其利息應自八十四年一月十
        五日即巨庭建設股份有限公司就該催收案與本社接洽進
        行和解起，依規定向其收取，餘依附件【巨庭建設公司
        申請建築融資承做之探討】評估之辦法，配合本社承做
        建築融資辦法審慎辦理。」。足見巨庭建設公司建築融
        資申請案，係經理事會討論後通過，並非經授信審議委
        員逕行核定。
      2.被告並無意圖自己或第三人不法利益而違背任務之行為
        ，並致臺中四信發生損害之情事：
        (1)理事會的決議，在於確保臺中四信債權及利益，且在
          於收富比帝公司之逾期未償貸款，亦即由巨庭建設公
          司承擔富比帝公司之債務，代為償付本息，對於減免
          合作社呆帳損失，收回逾期貸款，有極大助益，並無
          為自己或第三人不法利益之意圖可言。
        (2)關於每坪土地估價五十一萬元計算之借款申請，依據
          附件【巨庭建設公司申請建築融資承做之探討】第三
          項第四點記載「建地，以丙○○提出申請每坪五十一
          萬元計，估價核貸三ＯＯＯＯ萬元」，所謂每坪五十
          一萬元，係依據放款單位提供之大華不動產鑑定股份
          有限公司之鑑定價格每坪為五十一萬元。而實際係以
          每坪時價五十萬元估值，亦經徵信調查人員施文雄在
          調查站供稱「我則以每坪時價五十萬元估值，扣除土
          地增值稅後，計值三億一千二百二十九萬九千三百八
          十八元，並建議實貸金額為三億零一百三十六萬八千
          九百零九元」。又附件【巨庭建設公司申請建築融資
          承做之探討】記載以黃志波名義【儷園建設】原核貸
          金額為三億二千萬元【八十一年間】，而巨庭建設公
          司提出估價核貸三億元【巨庭建設公司申請建築融資
          承做之探討第三項第四點】，核貸金額反而減少二千
          萬元。足見理事會並無超估土地價值情形。
        (3)本件建築融資並未依土地每坪五十一萬元估價貸款，
          實際上係以每坪二十六萬三千一百五十七元，而實貸
          三億元。巨庭建設公司提供之彰化市○○○段牛稠子
          小段一五Ｏ、一五Ｏ之一、一五一、一五一之一地號
          土地，面積計一千一百四十坪【依據土地謄本顯示：
          座落彰化市○○○段牛稠子小段一五Ｏ地號土地面積
          三‧七六九平方公尺，折合一千一百四十坪；現一五
          Ｏ地號土地，由土地謄本第二頁「其他登記事項」記
          載係將原一五Ｏ號、一五Ｏ之一號、一五一號、一五
          一之一號四筆土地合併成為現在一五Ｏ號面積三‧七
          六九平方公尺】。臺中四信合作社抵押貸款三億元，
          以其面積計算，實為每坪以二十六萬三千一百五十元
          之價值估價而貸款，並非以每坪五十一萬元核貸。公
          訴意旨理由欄以「每坪土地估價五十一萬元計算之借
          款申請，於授信審議時審議通過」等語，顯與事實相
          差甚鉅。
        (4)理事會通過核貸後，據稱先後收回舊欠債權，並已完
          全收回本件貸款及利息收益達一億多元。果為如斯，
          臺中四信毫無損害可言【以上1.2.詳本院八十九年度
          訴字第一五一九號刑事卷（一）第八十至八三頁、第
          二五三至二五五頁】。
（六）被告丁○○部分：
    (一)被告丁○○辯稱：
      1.伊於八十四年三月一日至八十六年六、七月間，擔任授
        信審議委員會委員，成員有辛○○、戊○○、丁○○、
        梁秀全、己○○及Ｄ○○。陽光城市是由承辦單位提出
        報告，經過授信審議委員會全體委員核可蓋印，送理監
        事會議。巨庭建設公司的三筆貸款都有通過建築融資審
        議委員會的核可【詳本院八十九年度訴字第一五一九號
        刑事卷（一）第一一五頁】。
      2.伊都是依照分層負責的辦法來辦理，是根據八十四年五
        月分四信的權責劃分辦法。伊有參加開會，因建商有困
        難，且為了確保合作社的權益，出面來借款的人是子○
        ○、丙○○提供人頭，伊並不知道。過去合作社【不能
        貸款給法人，只有透過自然人及人頭】都這樣做，所以
        我們才會沿用這樣的前例，是復興分社提供過來的資料
        ，在貸款過程，伊的權責是分層裡之一環，超過放款的
        部分送到審議委員會，送上來的貸款資料如果伊有蓋章
        的部分，應該都有審核再送給主席【詳本院八十九年度
        訴字第一五一九號刑事卷（二）第四七頁】。
      3.佳作建設公司案與萬家村建設公司案與伊無關，伊並不
        瞭解。八十四年六、七月間，佳作建設公司臺南縣六甲
        鄉的房子，因銷售不佳要用借新還舊償還建築融資，伊
        並無與未○○及陳明正共同謀議，由未○○提供親友員
        工名義，以騙取他們提供名義加入社員，再辦理房屋過
        戶以辦理貸款。放款非一人所能決定，都是分層負責調
        查，由下面送上來，每依職責蓋章，伊也有蓋章【詳本
        院九十年度重訴字第一四二九號刑事影卷（一）第七十
        頁、臺灣高等法院臺中分院九十三年度上重訴字第二號
        刑事影卷（二）第十三頁】。
    (二)其選任辯護人為其辯護稱：
      1.第一次放款即八十三年七月間，由賴茂盛等二十名人頭
        向臺中四信辦理一億八千萬元之無擔保放款，與被告丁
        ○○無關，因當時丁○○尚未就職總經理；第二次放款
        即八十四年初六億六千萬元部分，十八名人頭之借款申
        請書上，係由當時臺中四信之副總經理Ｄ○○於「總經
        理欄」代理簽章，被告丁○○全無任何背信或業務登載
        不實之不法犯行；第三次放款，因其係各戶金額低於六
        百萬元之有擔保借款，依臺中四信各級人員授信權責劃
        分辦法，只需單位營業主管【即分社經理】核許放貸即
        可，故其責任歸屬與當時擔任總經理之被告丁○○無涉
        。
      2.第二次申貸案，係臺中四信復興分社受理申請後，依「
        臺中市第四信用合作社各級人員授信權責劃分辦法」提
        出於總社審核。嗣經臺中四信理事會通過後，再交由復
        興分社辦理，並非公訴意旨認定之：「由當時總經理丁
        ○○指示復興分社經理壬○○【即林宗成】辦理」。
      3.被告丁○○於八十四年三月七日第三次理監事會議中，
        代表授信審議委員會所提出之巨庭建設建築融資案評估
        報告，係依據第三次大華不動產鑑定股份有限公司之鑑
        定報告數據為客觀評估，並非授信審議委員會委員或被
        告丁○○憑一己私念所憑空製作者。又該評估報告之著
        眼點係在於「風險分散」、「減少業務損失」，係有利
        於臺中四信。再者，該授信審議委員會之評估報告，僅
        係供臺中四信理事會參考之用，並無決策放貸權限。
      4.決議核許巨庭建設公司第二次建築融資案之臺中四信第
        三次理事會議，係於八十四年三月七日召開，當時被告
        丁○○尚非臺中四信之總經理【丁○○係於同次會議中
        始遭推舉自同年三月十日起代理總經理】，被告丁○○
        之所以出席該次理事會議，係因需代表授信審議委員會
        提出評估報告交由理事會決議，故爾出席；又因被告丁
        ○○係提出評估報告供討論者，故於理事會開始決議時
        ，被告丁○○並未表示意見；故此次理事會決議之作成
        ，亦難認被告丁○○與其他理監事有何故意背信之共同
        犯意聯絡。
      5.臺中四信同意巨庭建設公司及丙○○之貸款申請案，係
        基於減少呆帳，為臺中四信謀求利益之出發點，縱其放
        貸過程或有與合作社法「不得貸款予法人」之規定不符
        情形，然並不該當背信罪之犯罪構成要件，且臺中四信
        同意巨庭建設公司提供人頭辦理貸款，於客觀上並未受
        有損害，反係減少大部分呆帳而獲益良多，亦不該當背
        信罪之犯罪構成要件【以上1.至5.詳本院九十三年度重
        訴字第二二五號刑事卷（一）第五二至五五頁】。
（七）被告Ｄ○○部分：
    (一)被告Ｄ○○辯稱：
      1.伊自八十年間起至中興商業銀行概括承受臺中四信止，
        擔任營業經理，並非放款之授信審議委員會委員。該委
        員需有理監事身分才能參與，故伊並未參與陽光城市之
        放款。伊於放款部分，負責書面審核資料是否齊全、合
        乎規定，也有審核到陽光城市，當時認定陽光城市符合
        規定【詳本院八十九年度訴字第一五一九號刑事卷（一
        ）第一一六頁】。
      2.伊是臺中四信的副總經理，負責審核，協商是最後才叫
        伊進去告訴伊檢討的事項。伊進去的時候有丙○○、子
        ○○、梁水盛，討論的結果有告訴伊，伊是書面審核，
        放款的流程是必需先到分社申請，審核的標準分社知道
        ，並沒有形諸於文字的部分。伊在主觀並沒有損害臺中
        四信的意圖【詳本院八十九年度訴字第一五一九號刑事
        卷（二）第四八頁】。
    (二)其選任辯護人為其辯護稱：
      1.黃志波等六人於八十一年間，提供彰化市○○○段牛稠
        子小段一五Ｏ、一五Ｏ之一、一五一、一五一之一等四
        筆土地向臺中四信總社營業部抵押貸款三億二千萬元，
        旋將上開土地轉售富比帝建設公司，由富比帝建設公司
        以該土地申請建築執照後，即動工興建並以預售屋方式
        先行出售，未料富比帝公司僅完成開挖地下層佈樁後，
        因公司週轉不靈而停工，貸款人自八十二年六月二十一
        日及八十二年七月九日起即未繼續繳納利息。迄至八十
        三年間，因上開逾期放款遲未解決，且該建築工地已開
        挖地下層，與一般完整的土地不同，若循法院拍賣程序
        處理，恐因無人應買而導致拍賣價格不敷清償貸款，造
        成臺中四信鉅額呆帳。當時理事主席辛○○、總經理梁
        水盛乃共同研商如何確保臺中四信債權，咸認若能覓得
        建商將該建物繼續興建完成順利出售，即可確保債權，
        遂由總經梁水盛委請巨庭建設公司負責人丙○○，同意
        由該公司以「陽光城市」建築案承接富比帝建設公司之
        建案及債務，然因富比帝公司於建築初期即已對外預售
        房屋，又積欠營造小包之營造費用，為解決該債務，巨
        庭公司必須先籌借一筆資金作為周轉，乃由辛○○、梁
        水盛等人商議，由丙○○、子○○分別邀請親朋好友或
        公司股東加入臺中四信成為社員後，再由以對自然人社
        員信用放款之方式分散貸款，再集中匯入丙○○之帳戶
        ，由丙○○轉供巨庭建設購買土地並支付富比帝公司建
        築個案所需費用。由於該貸款案係由當時之總經理梁水
        盛與建商丙○○接洽，事前並未與被告Ｄ○○討論，因
        此被告並未參與任何意見。梁水盛與理事主席辛○○、
        放款課長子○○等人在總經理辦公室討論過程中，因被
        告副總經理辦公室在其附近，故亦通知被告，但被告為
        副總經理，故僅參與知悉其貸款之背景及如何解決臺中
        四信富比帝建設公司逾期放款之情事，並無決定放款之
        權。
      2.建築融資案係經放款審議委員會核准：
        (1)本貸款案經決議後，總經理梁水盛遂通知當時在該社
          任職之經理壬○○至總社告知上情，並指示已覓得巨
          庭公司丙○○同意開發該土地，並由丙○○找其公司
          股東二十人加入本社社員，以社員名義向本社辦理信
          用貸款每人九百萬元合計一億八千萬元，要求復興分
          社配合辦理相關貸款事宜。
        (2)臺中四信八十一年一月十六日八十一年度第一次社務
          會議所為該信用合作社對每一社員之授信總額最高以
          八千萬元為限，無擔保授信總額最高以二千萬元為限
          ，及對總經理及理事主席等審核無擔保授信放款最高
          一千萬元之權限。
        (3)巨庭建設公司將起造人變妥後，即依事先與理事主席
          、總經理之約定，再於八十四年三月一日間，向復興
          分社提出申請建築融資，由於信用合作社不得貸款予
          公司法人，且受限於個人信用貸款額度之限制，總經
          理梁水盛遂依慣例，指示以個人加入社員後，辦理信
          用貸款之方式撥放建築融資，復興分社依分層負責辦
          法審核丙○○等人提供之社員名單，逐一由承辦人員
          辦理對保、徵信手續，經復興分社審核後，依規定呈
          總社審核，總社於八十四年三月七日之八十四年度第
          三次理事會會議中，將該建築融資申請案提出討論，
          並請巨庭建設公司丙○○到場親自向理監事報告。會
          中決議：「推選由理事主席辛○○、理事戊○○、余
          義雄、丁○○、梁秀全、理事主席王炳祥、副總經理
          Ｄ○○等七人成立專案小組督導辦理，且決議前已列
          三億二千萬元之催收款項其利息，應自八十四年一月
          十五日，即巨庭建設公司就該催收案與本社接洽進行
          和解起，依規定向其收取，餘依副件評估之辦法，配
          合本社承做建築融資辦法審慎辦理。」，從而該建築
          融資案，係經過總社之授信審議委員會審核通過，並
          非副總經理被告Ｄ○○所能決定。
      3.本件建築融資案，應無損害臺中四信之虞：
        依巨庭建設公司提出之建築融資計畫書所示：除利用一
        億八千萬元之信用貸款作為接收富比帝公司積欠之營造
        費用外，建地之部分，以同該土地抵押貸款三億元，建
        築物之部分，則依各樓層完成之比率以建築融資之方式
        核放三億六千萬元，且所貸放款項必須先償還原富比帝
        三億二千萬元之逾期放款，而建築融資核放後，亦先清
        償前述一億八千萬元之信用貸款。縱上所述，本案於建
        築物完成時，將僅存建築融資之信用貸款三億六千萬元
        及抵押貸款三億元，合計六億六千萬元。而本件建築物
        為地下二層，地上十四層之店鋪住宅大樓，總樓地板面
        積為八九四Ｏ‧七坪，依大華不動產鑑定公司估價，預
        計全部銷售完畢之金額為十六億三千一百萬元，則俟建
        築物興建完成後，以售出之建物向臺中四信或其他行庫
        辦理分戶貸款百分之七十計算，至少得款約十一億四千
        萬元，縱使銷售率僅六成，亦足以清償上開臺中四信之
        六億六千萬元貸款。因此本件貸款案站在臺中四信之立
        場，應有利於合作社，因此縱使該貸款案有程序上違法
        之處，然被告Ｄ○○絕無損害臺中四信之意思。其間縱
        有公訴意旨所謂規避信用合作社及銀行法之處，惟被告
        主觀上既無損害本人之意思，自難令負刑法背信罪責【
        以上1.至4.詳本院八十九年度訴字第一五一九號刑事卷
        （一）第三一五至三一八頁；（六）第七八至八四頁】
        。
      4.被告Ｄ○○並未與梁水盛、辛○○、子○○等人共同協
        議，由丙○○、子○○分別提供人頭，加入四信為社員
        後，以分散貸款、再集中匯入丙○○之帳戶方式，供巨
        庭建設公司購買土地承接上開建築個案。有關對保手續
        ，均由臺中四信復興分社承辦人員辦理，被告Ｄ○○任
        職臺中四信總社之副總經理，並不負責對保之工作，從
        而丙○○、子○○等人為辦理貸款而提供加入臺中四信
        社員之人，是否親自辦理借款手續，是否經過承辦員確
        實對保等情，被告Ｄ○○無從知悉，自難令負業務登載
        不實之偽造文書罪責【詳本院九十三年度重訴字第二二
        五號刑事卷（一）第一Ｏ一頁】。
      5.佳作建設公司貸款案，係因新禾建設公司負責人唐志恒
        於八十二年間，向臺中四信融資貸款後，資金週轉不靈
        ，由臺中四信前總經理梁水盛主動找未○○承接該建築
        案繼續興建，並由未○○以借新還舊之方式，承受上開
        貸款。至於未○○與梁水盛如何協商貸款方式及貸款額
        度等情，被告Ｄ○○並不知情。嗣該貸款經臺中四信總
        社放款審議委員會核准後，即由臺中四信北臺中分社辦
        理放款相關手續，被告Ｄ○○並未指示該分社以違法之
        方法貸給款項，亦未指示估價人員卯○○故意高估抵押
        物【詳本院九十三年度重訴字第二二五號刑事卷（六）
        第八四頁】。
      6.唐京建設公司貨款案，係因理想家建設公司於八十一年
        三月間，以臺中市○○區○○段土地為擔保，向臺中四
        信南屯分社辦理土地抵押貸款及建築融資貸款，共計九
        千五百萬元，作為興建集合式住宅大樓之用。嗣該建物
        興建至一樓後，因理想家建設公司財務發生困難，造成
        該款無法收回，遂由臺中四信總社總經理梁水盛遊說唐
        京建設公司負責人Ｂ○○承接該建築案。Ｂ○○與總經
        理梁水盛協商貸款事宜後，由總經理梁水盛指示復興分
        社承辦該貸款案。復興分社依據臺中四信貸款之規定辦
        理估價、對保等手續後始准予核貸，被告Ｄ○○擔任副
        總經理，無權核准該貸款案，亦未參與協商如何高估擔
        保品及違法貸款。而Ｂ○○是否未經借款人之同意而偽
        填借款申請書，被告亦不知情，從而並無任何背信犯行
        【詳本院九十三年度重訴字第二二五號刑事卷（六）第
        八七、八八頁】。
      7.萬家村建設公司貸款案係被告癸○○於八十一年一月間
        ，為臺中四信之業績，而引介萬家村建設負責人庚○○
        至臺中四信辦理抵押及建築融資貸款。然當時庚○○、
        丙○○直接至總社與總經理梁水盛見面協談貸款事宜，
        被告Ｄ○○並未參與渠等有關如何貸款之協議。總經理
        梁水盛與庚○○、丙○○協議如何貸款及貸款額度後，
        即將貸款案交給復興分社經理辦理，由復興分社辦理對
        保、放款等相關事宜，被告Ｄ○○並未參與共同謀議所
        謂違法貸款之背信犯行【詳本院九十三年度重訴字第二
        二五號刑事卷（一）第二Ｏ九至二一二頁；（六）第八
        八頁】。
（八）被告壬○○部分：
    (一)被告壬○○辯稱：
      1.巨庭建設公司「陽光城市」放款部分，並未對臺中四信
        造成損害，長官的決策是正確的。當初是黃志波以彰化
        市土地貸款三億二千萬元，後來賣給富比帝公司，但富
        比帝未辦理債務移轉，亦未辦理土地過戶，富比帝公司
        施工開挖地基至地下二層，建築物至第二層樓地板就擱
        置，因土地上有建築物，我們無法就土地部分拍賣求償
        ，該三億二千萬元就送到催收部門。前總經理梁水盛、
        主席辛○○、乙○○經理、Ｄ○○、子○○研議決定另
        覓建商完成此工程。梁水盛找到巨庭建設公司，要丙○
        ○承接，因地上物工程款未付，且尚有增值稅、承買戶
        之自備款等債務，而地上物被三信、中區國稅局、中區
        企銀查封，所以需要款項共一億八千萬元。辛○○、梁
        水盛、Ｄ○○、子○○決定後交付給我辦理，就由巨庭
        建設公司承接此案。因為當時不能對法人授信，所以巨
        庭建設公司找人加入成為社員辦理貸款。一億八千萬元
        支付工程款，建築執照名義移轉至巨庭建設公司丙○○
        名下，變更登記後即動工興建，再申請建築融資貸款【
        以自然人名義，巨庭建設公司找的人】，巨庭建設公司
        按其施工計劃，依其樓層蓋到那裡，貸款就撥到那裡，
        我們是依其工程進度撥款，我向丁○○建議貸款之三億
        六千萬元要優先清償前欠的一億八千萬元，後巨庭建設
        公司就依施工計畫完成大樓共一百多戶，再以這一百多
        戶辦理分戶貸款，有的是承買戶，有的是巨庭建設公司
        找的人辦的貸款。我在建築融資部分，巨庭建設公司之
        進度蓋到樓地板第三層樓時，就已經離職，而建戶貸款
        出來即清償前之土地融資六億六千萬元，已全數清償。
        【詳本院八十九年度訴字第一五一九號刑事卷（一）第
        一一六頁至一一七頁】。
      2.富比帝建設公司的一億八千萬元債務是由巨庭建設公司
        所吸收，因之前富比帝建設公司推行上開建案積欠一億
        八千萬元之債務，所以臺中四信同意放款一億八千萬元
        ，就是要巨庭建設公司以一億八千萬元清償富比帝的前
        債。【詳本院八十九年度訴字第一五一九號刑事卷（一
        ）第一一九頁背面】。
      3.巨庭建設公司以公司名義是不能申請貸款，因合作社法
        有規定。臺中四信本身也知悉，丙○○所提供的人頭是
        要幫巨庭建設公司貸款。臺中四信與一般合作社一樣，
        類似情形以社員方式辦理貸款，有關法人不能貸款部分
        ，都是改由人頭戶方式貸款，本案貸款不是我們決定，
        而是總社決定，交由我們分社執行。【詳本院八十九年
        度訴字第一五一九號刑事卷（一）第一五二頁】。
      4.臺中四信有分層負責，分社經理的權限，有擔保的是六
        百萬元，伊是完全依照分層負責辦法來辦理。合作社裡
        並沒有審核的標準，只要是合作社的社員就可以貸款，
        「只要具備社員的身分就可以申請貸款」，只要認為社
        員有償還的來源或能力就可以貸款，並沒有文字的資料
        。伊等是看不動產的鑑定報告，依據個案來評估【詳本
        院八十九年度訴字第一五一九號刑事卷（二）第四九頁
        】。
      5.臺中四信總社業務部門設有一個鑑價部門，建築融資借
        款，需有個人的不動產信用鑑價，惟並非每個借款人都
        必須如此，是以擔保為準，臺中四信都是做有擔保放款
        ，除了建築融資外，臺中四信很少做這樣的無擔保放款
        ，判斷借款人能否償還債務的標準是以該借款人是否為
        社員，何時加入，同時需要有二個保證人，如此即可撥
        款。此外，尚必須看權責劃分的規定。建築融資是看個
        案來審核資料，是看建設公司有無建築執照、有無加入
        建築公會等，如果是社員就可以放款。銀行徵信比較嚴
        格，但合作社的徵信比較銀行差很多，沒有嚴謹的辦法
        ，都是用經驗傳承方式，八十四年十月間金融檢查以後
        ，金檢處是用公文行文強制性的規定對無擔保放款必須
        要作票信查詢，在以前並沒有比較嚴謹的規定【詳本院
        八十九年度訴字第一五一九號刑事卷（二）第七五、七
        六頁】。
    (二)其選任辯護人為其辯護稱：
      1.黃志波等六人於八十一年間，提供彰化市○○○段牛稠
        子小段一五Ｏ、一五Ｏ之一、一五一、一五一之一等四
        筆土地向臺中四信總社營業部抵押貸款三億二千萬元，
        旋將上開土地轉售富比帝建設公司，由富比帝建設公司
        以該土地申請建築執照後，即動工興建並以預售屋方式
        先行出售，未料富比帝公司僅完成開挖地下層佈樁後，
        因公司週轉不靈而停工，貸款人自八十二年六月二十一
        日及八十二年七月九日起即未繼續繳納利息，該筆貸款
        被列入逾期放款，被存保公司列為缺失事項，當時被告
        壬○○任職復興分社經理，並未經辦該項貸款，對該逾
        期放款並無任何責任。迄至八十三年間，因上開逾期放
        款遲未解決，且該建築工地已開挖地下層，與一般完整
        的土地不同，若循法院拍賣程序處理，恐因無人應買而
        導致拍賣價格不敷清償貸款，造成臺中四信鉅額呆帳。
        當時理事主席辛○○、總經理梁水盛乃共同研商如何確
        保臺中四信債權，咸認若能覓得建商將該建物繼續興建
        完成順利出售，即可確保債權，總經理梁水盛委請巨庭
        建設公司負責人丙○○，同意由該公司以「陽光城市」
        建築案承接富比帝建設公司之建案及債務，然因富比帝
        公司於建築初期即已對外預售房屋，又積欠營造小包之
        營造費用，為解決該債務，巨庭建設公司必須先籌借一
        筆資金作為周轉，乃由辛○○、梁水盛等人商議，由丙
        ○○、子○○分別邀請親朋好友或公司股東加入臺中四
        信成為社員後，再由以對自然人社員信用放款之方式分
        散貸款，再集中匯入丙○○之帳戶，由丙○○轉供巨庭
        建設公司購買土地，並支付富比帝公司建築個案所需費
        用。該筆信用貸款之決議過程及決議人員，由丙○○於
        八十四年一月十五日對臺中四信聲請繼續核准辦理建築
        融資貸款之內容中記載：「二、為處理上述逾期放款，
        由台端等二人【指辛○○、梁水盛】委託並授權本人承
        接處理，依個人信用放款之方式，以賴東安等二十人為
        人頭申借新臺幣一億八千萬元為初期周轉金，‧‧‧」
        、「三、就第二項之各項業務於付清各項積欠款及稅費
        及銀行查封欠款後，土地及房屋起造人均已完成過戶，
        目前工程並已興建至一樓完成，但台端等除違反原約定
        ，並否認一切之授權及委託外，並對外散布不利本人之
        不實謠言，．．．」、「四、茲就第三項之事實提出嚴
        正抗議外，並限台端等於文到七日內澄清外界之一切不
        實謠言外，並就本案之後續貸款核准解決處理，．．．
        」等語，可知以信用貸款方式處理逾期放款案，應係辛
        ○○、梁水盛等人與丙○○籌劃決議，被告壬○○並未
        參與其事。
      2.建築融資案係經放款審議委員會核准：
        (1)本貸款案經決議後，因復興分社距該土地較近，方便
          查核，總經理梁水盛遂通知當時在該社任職之經理林
          振鈞至總社告知上情，並指示已覓得巨庭公司丙○○
          同意開發該土地，並由丙○○找其公司股東二十人加
          入本社社員，以社員名義向本社辦理信用貸款每人九
          百萬元合計一億八千萬元，要求復興分社配合辦理相
          關貸款事宜。
        (2)臺中四信八十一年一月十六日八十一年度第一次社務
          會議所為該信用合作社對每一社員之授信總額最高以
          八千萬元為限，無擔保授信總額最高以二千萬元為限
          ，及對總經理及理事主席等審核無擔保授信放款最高
          一千萬元之權限，被告壬○○係分社經理，僅得將社
          員借款申請書及徵信資料呈送總社審核，被告壬○○
          對該貸款案無核准予否之權。
        (3)巨庭建設公司將起造人變妥後，即依事先與理事主席
          、總經理之約定，再於八十四年三月一日間向復興分
          社提出申請建築融資，由於信用合作社不得貸款予公
          司法人，且受限於個人信用貸款額度之限制，總經理
          梁水盛遂依慣例，指示以個人加入社員後，辦理信用
          貸款之方式撥放建築融資，復興分社依分層負責辦法
          審核丙○○等人提供之社員名單，逐一由承辦人員辦
          理對保、徵信手續，經被告審核後，依規定呈總社審
          核。總社於八十四年三月七日之八十四年度第三次理
          事會會議中，將該建築融資申請案提出討論，並請巨
          庭建設公司丙○○到場親自向理監事報告。會中決議
          ：「推選由理事主席辛○○、理事戊○○、己○○、
          丁○○、梁秀全、監事主席王炳祥、副總經理Ｄ○○
          等七人成立專案小組督導辦理，且決議前已列三億二
          千萬元之催收款項其利息，應自八十四年一月十五日
          即巨庭建設公司就該催收案與本社接洽進行和解起，
          依規定向其收取，餘依副件評估之辦法，配合本社承
          做建築融資辦法審慎辦理。」，從而該建築融資案，
          係經過總社之授信審議委員會審核通過，並非分社經
          理被告壬○○所能決定。
      3.本件建築融資案，應無損害臺中四信之虞：
        依巨庭建設公司提出之建築融資計畫書所示：除利用一
        億八千萬元之信用貸款，作為接收富比帝公司積欠之營
        造費用外，建地之部分，以同該土地抵押貸款三億元，
        建築物之部分，則依各樓層完成之比率以建築融資之方
        式核放三億六千萬元，且所貸放款項必須先償還原富比
        帝公司三億二千萬元之逾期放款，而建築融資核放後，
        亦先清償前述一億八千萬元之信用貸款。縱上所述本案
        於建築物完成時，將僅存建築融資之信用貸款三億六千
        萬元及抵押貸款三億元，合計六億六千萬元。而本件建
        築物為地下二層，地上十四層之店鋪住宅大樓，總樓地
        板面積為八九四Ｏ‧七坪，依大華不動產鑑定公司估價
        ，預計全部銷售完畢之金額為十六億三千一百萬元，則
        俟建築物興建完成後，以售出之建物向臺中四信或其他
        行庫辦理分戶貸款百分之七十計算，至少得款約十一億
        四千萬元，縱使銷售率僅六成，亦足以清償上開臺中四
        信之六億六千萬元貸款。因此被告壬○○主觀上係站在
        臺中四信立場，認為此舉有利於合作社，始依照總社梁
        水盛指示，絕無損害臺中四信之意思。其間縱有公訴意
        旨所謂規避信用合作社及銀行法之處，然被告壬○○主
        觀上既無損害本人之意思，自難令負刑法背信罪責。
      4.被告壬○○於上開建物完成地面三層，核放三期建築融
        資貸款後，於八十四年五月間調回總社擔任研究室專員
        職務，後續之放款及分戶貸款部分，並非被告壬○○所
        承辦【以上1.至4.詳本院八十九年度訴字第一五一九號
        刑事卷（一）第二八二至二八六頁】。
      5.巨庭建設公司承接富比帝建設公司原建築案，主要是為
        解決富比帝建設公司呆帳。而該富比帝建設公司原係向
        臺中四信總社貸款，因此呆帳應由總社設法處理，與被
        告壬○○任職之復興分社毫無關連，被告壬○○自無需
        參與籌畫如何承接事宜。更何況本件建築工地在彰化是
        ，與臺中四信復興分社亦無任何地緣關係，被告壬○○
        與丙○○亦無任何私交。惟總經理梁水盛基於解決富比
        帝公司三億二千萬元呆帳，而協商由巨庭建設公司承接
        完成該建築案，告知由復興分社承辦該貸款案，被告一
        方面基於下屬立場而受命承辦外，亦考量總社對挽救該
        建築案之計畫應屬有利四信之情況下，始接受指示承辦
        相關貸款事宜，與一般貸款案件不同。
      6.按合作社法第三條第四款之規定，合作社得為之業務，
        包含「為謀金融之流通，貸放生產上或製造上必要之資
        金於社員，並收受社員之存款。」，從而合作社貸放款
        之對象以該合作社之社員為限。而依合作社法第十一、
        十二條之規定，社員之資格原則係年滿二十歲或未滿二
        十歲之有行為能力之自然人；若係法人者，則以非營利
        之法人為限。故合作社貸款之對象原則上係以自然人為
        對象，且臺中四信八十一年一月十六日，八十一年度第
        一次社務會議決議該信用合作社對每一社員之授信總額
        最高以八千萬元為限，無擔保授信總額最高以二千萬元
        為限，即對總經理及理事主席等審核無擔保授信放款最
        高一千萬元為限。事實上任何建築案件，合作社根本無
        法辦理所謂建築融資放款之業務，因而合作社為求營運
        績效辦理建築融資貸款，實務上均分散以自然人社員個
        別貸款，再集中使用在建築案件上之方式為之，如此一
        來，其放款徵信之標的，主要在於該建築案土地及建物
        完成後之價值，社員之個人信用反在其次。因此臺中四
        信對此建築融資放款設有建築融資貸款辦法以憑辦理。
        復興分社在徵信上，主要著眼在該建築案之土地價值及
        建物完成後銷售所得金額而做評估。依臺中四信總社授
        信審議委員會所為之評估報告所載，本件起造人巨庭建
        設公司尚在營運中，無其他不良往來紀錄，且建物規劃
        地下二層、地上十四層之店鋪住宅大樓，總樓板面積八
        千九百四十坪，銷售金額經大華不動產鑑定公司估價為
        十六億三千一百萬元，而申請貸款之金額，建地部分為
        三億元，建築融資部分為三億六千萬元，共計六億六千
        萬元，僅佔該建物估價之百分之四十，貸款風險甚低，
        因此始准以該公司提出之股東擔任社員而貸款，其在徵
        信上應無缺失【以上5.至6.詳本院八十九年度訴字第一
        五一九號刑事卷（一）第一一七頁】。
      7.賴茂盛、潘朝勇、柯燕春、陳俊吉、賴東安、陳昭如、
        陳貞如、吳驚娜、何宗政、賴淑玲、寅○○、丑○○、
        辰○○、宇○○、戌○○、亥○○、天○○、玄○○、
        黃○○○、賴慧芬等人，擔任貸款人及相互連帶保證人
        ，並由臺中四信復興分社辦理無擔保放款每戶九百萬元
        ，合計一億八千萬元與丙○○為上述建築案之前置周轉
        金，被告壬○○受指示貸放一億八千萬元時，並不知上
        開二十人為人頭戶，當時是認知貸款戶為社員。
      8.八十四年間「陽光城市」土地過戶後，丙○○依約於臺
        中四信召開理事會時，親赴理事會提出土地擔保貸款及
        建築融資六億六千萬元之需求，嗣經理事會同意，被告
        壬○○雖參與理事會，然對此經過無從爭執。嗣後由當
        時總經理丁○○指示被告壬○○依前述方式，由復興分
        社經辦申○○及午○○配合辦理土地擔保貸款三億元，
        另申○○製作建築融資報告書層轉被告壬○○、Ｄ○○
        、辛○○等人核定後交由放款審議委員會：辛○○、己
        ○○、丁○○等人審議通過，辦理無擔保信用貸款【建
        築融資】計三億六千萬元【詳本院九十三年度重訴字第
        二二五號刑事卷（一）第七五頁】。
      9.被告壬○○對於巨庭建設公司第三次分戶貸款部分，並
        未涉及【詳本院九十三年度重訴字第二二五號刑事卷（
        一）第九二頁】。
      10.唐京建設公司部分【詳本院九十三年度重訴字第二二五
        號刑事卷（四）第六頁；（六）第五九至六一頁】：
        (1)唐京建設公司案原係由案外人劉意瑜、劉漢水於八十
          一年三月間，分別以土地所有權人陳阿水、陳詹阿甚
          、陳欽沂、林富田、陳東霖、林秋明等人位於臺中市
          南屯區○○段土地為擔保，向臺中四信南屯分社辦理
          土地擔保貸款六千萬元及信用貸款三千五百萬元，供
          理想家建設公司【富山建設公司關聯戶】興建集合式
          住宅大樓。八十一年十一月間，富山建設公司因財務
          困難，致該建物興建至一樓後停工。理想家建設公司
          無力償還，造成上述貸款成為臺中四信之呆帳。被告
          壬○○斯時為復興分社經理，南屯分社的呆帳與被告
          壬○○無關，被告壬○○不可能也無必要遊說唐京建
          設公司Ｂ○○承接興建上開建案以解決呆帳。事實上
          係唐京建設公司承接富山建設公司上開建案後，由唐
          京建設公司Ｂ○○與總社總經理梁水盛協議貸放建築
          融資一億九千五百六十萬元及土地抵押貸款七千六百
          萬元，總經理梁水盛始要求復興分社配合辦理唐京建
          設公司建築融資案，並將貸款作業由南屯分社移至復
          興分社接辦。
        (2)因臺中四信宥於合作社法不得貸款與法人之限制，故
          長久以來辦理法人融資時，均由社員個別貸款，撥款
          給貸款社員後，由社員自行轉入法人帳戶，供法人融
          資使用。復興分社奉命承貸之初，即是依慣例於八十
          三年四月間，各貸款與社員簡拔猷、施碧玲、鄭秀華
          、連國榮、鄭長德、劉源興、石松年、朱歷忠、林國
          泰、陳秋琳及Ｂ○○等人，經總社核貸後將貸款撥入
          借款戶，全數匯入唐京建設公司於臺中四信活期儲蓄
          帳號七六五九六號帳戶內，資為償還富山建設公司以
          劉意瑜、劉漢水等為借款於臺中四信南屯分社之債務
          ，及續推「唐京理想家」建案之建築融資之用。被告
          壬○○受命配合辦理本件建築融資案時，銷售量已達
          六成五，應有足夠之擔保，並有上開土地為副擔保，
          要無致生損害於復興分社之虞。
        (3)社員借款須填載借款申請書及保證本票等擔保資料，
          此乃向銀行、合作社等銀行業者貸款所必備之手續，
          社員連國榮固坦承借款申請書上名字係伊所簽，惟辯
          稱係要辦「過戶」用的及未簽本票等語，顯屬不實；
          社員簡拔猷為Ｂ○○的外甥，坦承知悉要辦理建築融
          資，且有在臺中四信簽署文件等情，惟辯稱不知貸款
          二千五百萬元等語，即不足取；社員陳秋琳坦承申請
          書、本票的簽名係伊所為；社員鄭長德辯稱除借三萬
          元知情外，餘Ｂ○○借多少錢，伊不清楚等語，然其
          既坦承二千六萬元的本票上印章為其所蓋印，則上開
          辯解即無足採；社員朱歷忠、林國泰辯稱有去臺中四
          信開戶，且坦言借款申請書上的簽名為其所簽，則伊
          辯稱不知要借款，顯屬不實；社員施碧玲否認有向臺
          中四信貸款二千五百萬元；社員劉源興即Ｂ○○之連
          襟否認貸款，亦否認借款申請書簽名之真正，然社員
          辦理貸款，既須經對保手續，焉能諉為不知？社員施
          碧玲、劉源興否認借款，無非係避債推託之詞。此外
          ，社員辦理貸款、對保等手續，均係承辦人癸○○所
          辦理，被告壬○○為復興分社經理，並未參與實際作
          業，均難遽認被告壬○○有何行使登載不實文書之犯
          行。
        (4)陳秋琳係唐京建設公司股東，亦係上開一億九千五百
          六十萬元建築融資之借款人。八十三年十一月間，唐
          京建設公司負責人Ｂ○○按建築進度申請二千萬元後
          ，Ｂ○○自覺一千零六十萬元尚無急需，故請求延後
          核撥。嗣同年十二月間，唐京建設公司所蓋的文山理
          想家大樓工程進度，已達內外修繕階段，始申請核撥
          一千零六十萬元，待錢撥出後才發現原來的申請書遺
          失，承辦人申○○乃通知借款人陳秋琳補具申請書，
          惟為陳秋琳所拒，申○○只得自請處分，並於八十四
          年二月十四日，將上開款項包括利息全部收回。本件
          貸款糾紛實係臺中四信派係傾軋，加上遺失借款申請
          書無法補提所致。
        (5)被告壬○○已八十四年五月二十七日，被調離臺中四
          信復興分社【八十四年六月一日已調回管理部任協理
          】，此後所發生之問題，被告壬○○並不知情，亦未
          參與。
      11.萬家村建設公司部分【詳本院九十三年度重訴字第二二
        五號刑事卷（四）第三、四頁；（六）第五八、五九頁
        】：
        (1)萬家村建設公司原以其所有坐落南投縣中寮鄉○○○
          段第二一六地號等土地，向第一商業銀行草屯分行設
          定抵押貸款三億七千一百萬元。嗣因臺中四信復興分
          社承辦人癸○○為爭取存款業績，乃遊說萬家村建設
          公司，向臺中四信復興分社存款。嗣萬家村建設公司
          有意貸款，被告壬○○告知非伊分社經理之權責，李
          明哲因與臺中四信總經理梁水盛熟識，經與梁水盛談
          妥後，梁水盛始告知被告壬○○，要求復興分社配合
          辦理轉貸事宜，惟因臺中四信宥於合作社法不得貸款
          與法人之限制，故長久以來辦理法人融資，均由社員
          個別貸款，撥款給社員後，由社員自行轉入帳戶，供
          法人融資使用。復興分社奉命承貸之初，即是依慣例
          於八十三年一月間，各貸款一千萬元與王邦福等十位
          社員，併以萬家村建設公司所有上開土地設定第二順
          位抵押權為擔保。
        (2)八十四年四月間，萬家村建設公司欲申貸建築融資二
          億一千萬元，復興分社有鑑於斯時萬家村公司工地銷
          售已達八成，且經辦人癸○○亦照會過第一商業銀行
          草屯分行，始經總社放款審議委員會核准，依慣例貸
          放與謝東元五位社員，且該建築融資除以將來完工之
          地上建物為擔保外，並以上開土地設第一順位抵押權
          為副擔保，債權已有足夠保障。
        (3)社員王邦福辦理貸款，既經對保手續，焉能諉為不知
          ，且抵押權之設定，尚須義務人之印鑑證明，則該社
          員請領供便使用，又何來偽造可言。貸款戶嗣後否認
          ，無非是避債推託之詞。被告壬○○於建築融資依進
          度撥款二億六千萬元時【尚有二期即可全部完工】，
          被調離復興分社，對後續之手續，已無由置喙，即令
          斯時未能就建築物設定擔保，亦與被告壬○○無涉。
（九）被告宙○○部分：
    (一)被告宙○○辯稱：
      1.伊自八十四年五月二十七日，擔任復興分社經理，當時
        建築融資已撥到第八期，土地融資已經撥畢，我是依核
        可撥款，每撥一次二千萬就收回九百萬元抵償一億八千
        萬元，另外分戶貸款我不清楚是否為融資，伊並未參與
        巨庭建設公司的股東會。巨庭建設公司之會議紀錄是四
        信稽核室通知我們復興分社送過來給中央存保公司審查
        時備用，午○○說我是復興分社的法定代理人，為證明
        該會議紀錄確實由巨庭建設公司提供，要我在上面蓋章
        以示證明，我確實沒有參加股東會。分戶貸款符合我們
        審核規定，我們沒有理由拒絕。【詳本院八十九年度訴
        字第一五一九號刑事卷（一）第一一七頁】。
      2.伊只有嚴格審查第九期以後的貸款核放，伊雖知道是十
        八人的個人戶融資，也知道上開建築是巨庭建設公司的
        建設工程，但撥款時伊主觀上並不認為是人頭，伊只負
        責撥款行為。八十四年十月底，陽光城市土地所有權人
        丙○○變更所有權人為他太太，故伊主觀上認為丑○○
        、江耀彬、寅○○、陳真如是股東並不是人頭【詳本院
        八十九年度訴字第一五一九號刑事卷（二）第五十頁】
        。
    (二)其選任辯護人為其辯護稱：
      1.被告宙○○非本件貸款案決議之人員：
        黃志波等六人於八十一年間，提供彰化市○○○段牛稠
        子小段一五Ｏ、一五Ｏ之一、一五一、一五一之一等四
        筆土地向臺中四信總社營業部抵押貸款三億二千萬元，
        旋將上開土地轉售富比帝建設公司，由富比帝建設公司
        以該土地申請建築執照後，即動工興建並以預售屋方式
        先行出售，未料富比帝公司僅完成開挖地下層佈樁後，
        因公司週轉不靈而停工，貸款人自八十二年六月二十一
        日及八十二年七月九日起即未繼續繳納利息，該筆貸款
        被列入逾期放款，被存保公司列為缺失事項，當時被告
        宙○○並未經辦該項貸款，對該逾期放款並無任何責任
        。迄至八十三年間，因上開逾期放款遲未解決，且該建
        築工地已開挖地下層，與一般完整的土地不同，若循法
        院拍賣程序處理，恐因無人應買而導致拍賣價格不敷清
        償貸款，造成臺中四信鉅額呆帳。當時理事主席辛○○
        、總經理梁水盛乃共同研商如何確保臺中四信債權，咸
        認若能覓得建商將該建物繼續興建完成順利出售，即可
        確保債權，總經理梁水盛乃委請巨庭建設公司負責人丙
        ○○，同意由該公司以「陽光城市」建築案承接富比帝
        建設公司之建案及債務，然因富比帝公司於建築初期即
        已對外預售房屋，又積欠營造小包之營造費用，為解決
        該債務，巨庭公司必須先籌借一筆資金作為周轉，乃由
        辛○○、梁水盛等人商議，由丙○○、子○○分別邀請
        親朋好友或公司股東加入臺中四信成為社員後，再由以
        對自然人社員信用放款之方式分散貸款，再集中匯入丙
        ○○之帳戶，由丙○○轉供巨庭建設購買土地並支付富
        比帝公司建築個案所需費用。該筆信用貸款之決議過程
        及決議人員，由丙○○於八十四年一月十五日對臺中四
        信聲請繼續核准辦理建築融資貸款之內容中記載：「二
        、為處理上述逾期放款，由台端等二人【指辛○○、梁
        水盛】委託並授權本人承接處理，依個人信用放款之方
        式，以賴東安等二十人為人頭申借新臺幣一億八千萬元
        為初期周轉金，．．．」、「三、就第二項之各項業務
        於付清各項積欠款及稅費及銀行查封欠款後，土地及房
        屋起造人均已完成過戶，目前工程並已興建至一樓完成
        ，但台端等除違反原約定，並否認一切之授權及委託外
        ，並對外散布不利本人之不實謠言，‧‧‧」、「四、
        茲就第三項之事實提出嚴正抗議外，並限台端等於文到
        七日內澄清外界之一切不實謠言外，並就本案之後續貸
        款核准解決處理，．．．」等語，可知以信用貸款方式
        處理逾期放款案，應係辛○○、梁水盛等人與丙○○籌
        劃決議，被告宙○○並未參與其事。
      2.建築融資案係經放款審議委員會核准：
        (1)本貸款案經決議後，因復興分社距該土地較近，方便
          查核，總經理梁水盛遂通知當時在該社任職之經理林
          振鈞至總社告知上情，並指示已覓得巨庭公司丙○○
          同意開發該土地，並由丙○○找其公司股東二十人加
          入本社社員，以社員名義向本社辦理信用貸款每人九
          百萬元合計一億八千萬元，要求復興分社配合辦理相
          關貸款事宜。
        (2)臺中四信八十一年一月十六日八十一年度第一次社務
          會議所為該信用合作社對每一社員之授信總額最高以
          八千萬元為限，無擔保授信總額最高以二千萬元為限
          ，及對總經理及理事主席等審核無擔保授信放款最高
          一千萬元之權限，被告壬○○係分社經理，僅得將社
          員借款申請書及徵信資料呈送總社審核，被告壬○○
          對該貸款案無核准予否之權，而被告宙○○並未參與
          其事。
        (3)巨庭建設公司將起造人變妥後，即依事先與理事主席
          、總經理之約定，再於八十四年三月一日間向復興分
          社提出申請建築融資，由於信用合作社不得貸款予公
          司法人，且受限於個人信用貸款額度之限制，總經理
          梁水盛遂依慣例，指示以個人加入社員後，辦理信用
          貸款之方式撥放建築融資，復興分社依分層負責辦法
          審核丙○○等人提供之社員名單，逐一由承辦人員辦
          理對保、徵信手續，經被告審核後，依規定呈總社審
          核，總社於八十四年三月七日之八十四年度第三次理
          事會會議中，將該建築融資申請案提出討論，並請巨
          庭建設公司丙○○到場親自向理監事報告。會中決議
          ：「推選由理事主席辛○○、理事戊○○、己○○、
          丁○○、梁秀全、監事主席王炳祥、副總經理Ｄ○○
          等七人成立專案小組督導辦理，且決議前已列三億二
          千萬元之催收款項其利息應自八十四年一月十五日即
          巨庭建設公司就該催收案與本社接洽進行和解起，依
          規定向其收取，餘依副件評估之辦法，配合本社承做
          建築融資辦法審慎辦理。」，從而該建築融資案，係
          經過總社之授信審議委員會審核通過，並非被告廖朝
          基所能決定。
      3.本件建築融資案，應無損害臺中四信之虞
        依巨庭建設公司提出之建築融資計畫書所示：除利用一
        億八千萬元之信用貸款作為接收富比帝公司積欠之營造
        費用外，建地之部分，以同該土地抵押貸款三億元，建
        築物之部分，則依各樓層完成之比率以建築融資之方式
        核放三億六千萬元，且所貸放款項必須先償還原富比帝
        三億二千萬元之逾期放款，而建築融資核放後，亦先清
        償前述一億八千萬元之信用貸款。縱上所述，本案於建
        築物完成時，將僅存建築融資之信用貸款三億六千萬元
        及抵押貸款三億元，合計六億六千萬元。而本件建築物
        為地下二層，地上十四層之店鋪住宅大樓，總樓地板面
        積為八九四Ｏ‧七坪，依大華不動產鑑定公司估價，預
        計全部銷售完畢之金額為十六億三千一百萬元，則俟建
        築物興建完成後，以售出之建物向臺中四信或其他行庫
        辦理分戶貸款百分之七十計算，至少得款約十一億四千
        萬元，縱使銷售率僅六成，亦足以清償上開臺中四信之
        六億六千萬元貸款。被告宙○○接任復興分社經理時，
        該建築融資已核放一億六千萬元，被告宙○○依總社已
        審核通過之建築融資貸款案，按建物完工之進度繼續撥
        款，一方面清償前述一億八千萬元部分之貸款，另一方
        面則有助於巨庭建設公司順利完成該建物，若被告宙○
        ○違反總社之意不予續貸，不但無法清償前述一億八千
        萬元之信用貸款，且巨庭建設公司將無法興建該大樓，
        將使後續建物完成後之分戶貸款受阻，影響所及，將造
        成前述建築融資無法回收，臺中四信亦將蒙受重大損失
        。因此被告宙○○主觀上係站在有利於臺中四信之立場
        ，才繼續撥貸，絕無損害臺中四信之意思。
      4.分戶抵押貸款係由分社承辦人午○○辦理，非經理被告
        宙○○承辦，因而被告宙○○不知有所謂以人頭冒貸之
        情事，況且該興建完成之房屋亦確實登記在陳貞如等人
        名下，則以該所有權人為債務人辦理抵押貸款，形式上
        亦未見有何異狀，此外復無其他證據足證被告宙○○與
        丙○○等，共謀將前述路續貸款債務轉嫁到人頭上，以
        損害丑○○等人之情事，自難令負背信罪責【以上1.至
        4.詳本院八十九年度訴字第一五一九號刑事卷（一）第
        三ＯＯ至三Ｏ四頁；（六）第六八至七六頁】。
（十）被告癸○○部分：
    (一)被告癸○○辯稱：
      1.伊是臺中四信授信放款經辦，八十二年一月至八十五年
        五月間，有實際辦理對保，只要有伊蓋章的，就都是伊
        辦理對保。【詳本院八十九年度訴字第一五一九號刑事
        卷（一）第一一七頁背面】。
      2.伊當時並不知道這些是人頭，主觀上認為他們是巨庭建
        設公司的股東，才會依照臺中四信的規定辦理。賴慧芬
        到總社去，總社同事打電話給伊，稱說她要來總社對保
        ，伊告訴同事分社有事走不開，請總社人員幫忙對保，
        當時第一線的經辦人員願意幫忙對保，再請工讀生送到
        分社去，伊確有委託同事幫忙對保。本案是一個建築融
        資案，所以貸款都是股東來辦理，伊是依照大華不動產
        鑑定公司的鑑價報告來審核，這一次的審核標準是因為
        巨庭建設公司要承接富比帝建設公司，總社有告訴伊，
        是依可收回的收利及舊例來辦理，臺中四信就此並沒有
        可傳承的資料。【詳本院八十九年度訴字第一五一九號
        刑事卷（二）第五一頁】。
      3.伊在臺中四信工作至八十八年四月九日。於八十三年七
        月間，臺中四信無擔保放款給巨庭建設公司時，伊是任
        職復興分社，當時擔任放款承辦人。無擔保放款申請案
        ，伊必須要審查票信及借款人在臺中四信及他行往來的
        情形。巨庭建設公司一億八千萬元無擔保放款是建築融
        資，總社說要讓復興分社來辦，巨庭建設公司是用「建
        築融資」的申請手續來辦理，因為巨庭建設公司拿一些
        評估資料給伊等看，所以伊等才會這樣處理。在當時徵
        信、授信並沒有分開，徵信人員只有總社的人在做估價
        ，分社沒有這種規定，伊等受理之後，會先把借款人的
        個人資料送到總行，若要拜訪客戶，有外務人員去拜訪
        ，徵信資料由伊等整理，整理之後再呈上去，徵信、授
        信都是由承辦人員來處理，並沒有專人負責徵信工作【
        詳本院八十九年度訴字第一五一九號刑事卷（二）第七
        二至七三頁】。
    (二)其選任辯護人為其辯護稱：
      1.巨庭建設公司部分：臺中四信八十三年七月間，賴茂盛
        等二十名信用貸款案，係由臺中四信總社放款審議委員
        會審議通過，被告癸○○當時任職臺中四信復興分社主
        辦放款業務，遂負責該借款人之放款及對保業務。被告
        癸○○對借款人及連帶保證人均詳實對保，並未在借款
        約定書為任何虛偽之記載。被告癸○○自八十四年五月
        二十七日調職臺中四信向上分社，從而該建築案完成後
        之分戶貸款工作，被告癸○○並未承辦，自難認定被告
        癸○○有背信及偽造文書之罪嫌。且被告癸○○擔任復
        興分社之主辦放款，本件建築融資案件經臺中四信總社
        總經理指定由復興分社承辦後，被告癸○○即依據臺中
        四信之建築融資辦法放款及對保業務，並不知情上開貸
        款係以人頭借款之方式違法貸款。而被告癸○○確曾對
        於借款人【包括賴慧芬】為實際之對保，並未有何虛偽
        記載之行為。【詳本院九十三年度重訴字第二二五號刑
        事卷（一）第二一四、二一五頁；（六）第六三至六五
        頁】。
      2.唐京建設公司部分：理想家建設公司於八十一年三月間
        ，以臺中市○○區○○段土地為擔保，向臺中四信南屯
        分社辦理土地抵押貸款及建築融資貸款，共計九千五百
        萬元，做為興建集合式住宅大樓之用。嗣該建物興建至
        一樓後，因理想家建設公司財務發生困難，造成該放款
        無法收回，送由四信總社總經理梁水盛遊說唐京建設公
        司負責人Ｂ○○承接該建築案。Ｂ○○與總經理梁水盛
        協商貸款事宜後，由總經理梁水盛指示復興分社承辦該
        貸款案，復興分社依據四信貸款之規定辦理估價、對保
        等手續後，始准予核貸，被告癸○○僅係小職員，無權
        核准該貸款案，被告癸○○只辦理營建融資部分，至於
        分戶貸款時已經離開復興分社，辦理營建融資時，皆有
        與借款人親自辦理對保手續、徵信查詢，並簽妥約定書
        ，因此被告癸○○並無背信或偽造文書之不法犯行【詳
        本院九十三年度重訴字第二二五號刑事卷（六）第六六
        、六七頁】。
      3.萬家村建設公司部分：被告癸○○於八十三年一月間，
        為臺中四信之業績，而引介萬家村建設公司負責人庚○
        ○至臺中四信辦理抵押及建築融資貸款。然而被告癸○
        ○僅係復興分社之小職員，若有客戶欲辦理貸款，仍需
        經由單位主管之介紹，始得將客戶帶至臺中四信總社與
        總經理認識，當時被告癸○○係遵照復興分社經理之指
        示，始帶庚○○、丙○○至總社與總經理梁水盛見面，
        然並未參與渠等有關如何貸款之協議。總經理梁水盛與
        庚○○協議如何貸款及貸款額度後，亦係將貸款案交給
        復興分社經理辦理，被告癸○○承分社經理之指示辦理
        相關放款事宜，並未參與共同謀議所謂違法貸款之行為
        【詳本院九十三年度重訴字第二二五號刑事卷（一）第
        二一四、二一五頁；（六）第六五、六六頁】。
（十一）被告午○○部分：
    (一)被告午○○辯稱：
      1.伊自八十四年七月十一日擔任放款經辦，之前融資與審
        核皆已完畢，伊是從第八期開始。巨庭建設公司之股東
        會議紀錄，是稽核公司打電話，我才報告被告宙○○，
        叫被告宙○○蓋章是業務上之格式即程序問題，代表給
        單位主管機關知道此事。【詳本院八十九年度訴字第一
        五一九號刑事卷（一）第一一八頁】。
      2.伊是接辦申○○的業務，當時已經撥款審核已經完畢，
        是依照審核委員會的撥款順序辦理，伊只是執行人員，
        審核的過程中，關於第三次的撥放，我們以謄本，總社
        業務部分估價後，八個人在申請之前已經過戶完畢了【
        詳本院八十九年度訴字第一五一九號刑事卷（二）第五
        一頁】。
      3.伊是以傳承的方式來學習業務，調到復興分社時，先做
        放款協辦，資深的人會指導我們如何操作，到我們比較
        熟時，就會上手。無擔保放款業務我沒有參與過，巨庭
        建設公司三億六千萬元放款，在審查借款資料及人員時
        ，伊並不是承辦人員。八十五年間，巨庭建設公司部分
        ，是有擔保放款，是用承購戶的房子來做擔保，分戶貸
        款時三百萬元以上必須要檢附票信資料，三百萬元以下
        只要貸款戶是社員，就不需要審核他們的資料。同年七
        月間這一次總共貸款八個人，貸款金額是以其在本合作
        社貸款總金額計算，均在三百萬元以上，所以必須要查
        他們的票信，當時伊每一筆都有查他們的票信，都有附
        在資料中，本身房子也都有去看過，每一筆都是過戶完
        畢之後才來貸款，伊等是以三百萬元以上查票信就算徵
        信了，必須要實際的過戶完畢給這些借款人後，我們才
        會開始承辦。如果借款人是拒絕往來戶的話，我們會向
        他們說無法辦理，此標準是以行文方式規定，但公文我
        們沒有辦法個人保留，所以無法提供【詳本院八十九年
        度訴字第一五一九號刑事卷（二）第七四、七五頁】。
      4.臺中四信復興分社是辦理放款，徵信由總社負責。是在
        收件後送總社去估價，估價以後總社將估價單送過來，
        伊會通知貸款人來對保，申請書通過一個月內，需要再
        複查一遍，重新寫申請書，核准後才辦貸款，伊要負責
        查核貸款人的餘額，看其有無還錢的能力。本件的貸款
        是發生在八十五年間，當時伊只有送票據交換所去查詢
        票信而已。臺中四信內部沒有遵循的手冊或辦法。融資
        部分，大概需有公司章程、股東會紀錄、融資報告書、
        營造廠的法定抵押權拋棄書。分戶的部分，總社有交代
        需要確保放款之後幾天內金額要清償融資部分的土地及
        房屋的貸款。
      5.對保審核後，除非本人有異議要變更印章或對保的內容
        之後才會重新處理，否則就繼續沿用第一次的對保。當
        初建築融資對保後，在分戶貸款時即沒有再重新對保。
        因為對保約定書有規定，適用於之前或之後的貸款，故
        伊所經辦之建築融資及興建完成後之分戶貸款業務部分
        ，即沒有再對申貸人實際進行對保。
      6.廖登粥、廖足端、張寶祥、廖昆旺、辰○○、天○○等
        人名義辦理信用貸款，分別於八十四年十一月二十三日
        及同年月二十七日核貸，各九百萬元，共計五千四百萬
        元是伊送件，當初他們有附個人不動產的證明來讓我們
        作信用擔保，這六筆是他們六個人提出申請，伊才辦理
        ，伊並沒有受到任何指示。至於六個人的貸款金額流向
        及用途，需要察看估價表、申請書，這些資金的流向和
        用途有登記在申請書上，並且申請書上有列附表。【以
        上4.至6.詳本院八十九年度訴字第一五一九號刑事卷（
        二）第一二一至一二五頁】。
    (二)其選任辯護人為其辯護稱：
      1.被告午○○於八十四年七月十一日始自申○○手中接辦
        臺中四信復興分社放款業務。因此，被告午○○對於接
        辦前之該社有關丙○○之貸款，均無任何責任。即下列
        放款均與被告午○○無涉：
        (1)巨庭建設公司負責人丙○○於八十三年七月間以「陽
          光城市」建築案接辦富比帝建設公司彰化市○○○段
          牛稠子小段一五０地號等建築案，於八十三年七月至
          九月三十日之無擔保貸款，合計新台幣一億八千萬元
          。
        (2)丙○○八十四年間「陽光城市」土地過戶後，所辦理
          之土地擔保貸款三億元。
        (3)丙○○於八十四年二月間辦理之建築融資無擔保信用
          貸款三億六千萬元【包括壬○○經理任內已放款之一
          億六千萬元及宙○○經理於八十四年間批放之二億元
          建築融資】。
      2.上開鉅額貸款，係由理事主席辛○○、理事戊○○、己
        ○○、總經理丁○○等授信審議委員會決定。被告午○
        ○僅是最基層之放款業務員，既無放款授信額度之權限
        ，僅係依授信審議委員會決定之放款事項，辦理例行業
        務而已，縱辦理業務有不完足之過失，亦難謂有不法為
        自己或第三人之意圖即有加損害本人之利益之意思。
      3.八十四年七月十一日，被告午○○自原承辦人申○○移
        交業務後，因系爭土地所有權移轉登記於陳貞如名義，
        被告午○○始於八十四年九月二十五日辦理借貸人名義
        變更而已。
      4.被告午○○所辦理之上開五億餘元及一億三千四百八十
        三萬元房屋所有人名義貸款，均悉數償還丙○○「陽光
        城市」建築案之前貸款，係使臺中四信收回舊貸款之有
        利結果，被告午○○並無違背其任務，致生損害於臺中
        四信之財產或其他利益，並不該當背信罪之構成要件【
        詳本院九十三年度重訴字第二二五號刑事卷（一）第一
        Ｏ七至一一Ｏ頁】。
      5.八十五年七月間「陽光城市」建物完工後，丙○○因清
        償上開貸款，以六成之成交屋向臺中四信辦理五億餘元
        貸款，惟仍不足償還上開貸款，即於八十五年間，另核
        撥一億三千四百八十三萬元，當日償還建築融資貸款本
        利。被告午○○所辦理是借新還舊之新貸款，果舊債務
        係違背任務之行為，既非被告午○○所承辦，自與被告
        午○○無涉。而被告午○○辦理五億餘元及一億三千四
        百八十三元之新貸款，償還還之前之全部建築融資貸款
        本利，對臺中四信而言，顯使無法回收之舊貸款，獲得
        十足清償，微論其係辦理例行之業務而無不法之意圖，
        且使臺中四信之呆帳獲得清償，既無損害四信，顯與背
        信犯罪構成要件不符【詳本院九十三年度重訴字第二二
        五號刑事卷（二）第一四五、一四六頁】。
      6.萬家村建設公司於八十三年間之貸款，均非被告午○○
        所承辦業務，顯與被告午○○無涉，詳述如下【詳本院
        九十三年度重訴字第二二五號刑事卷（一）第一二五、
        一二六頁】：
        (1)被告午○○於八十四年七月十一日，始接辦臺中四信
          復興分社放款業務，其接辦前之萬家村建設公司之貸
          款，顯與午○○無涉。
        (2)借款申請案依核貸層級【六百萬元以上由總社業務部
          核轉理事主席決行，以下由分社經理決行】決行後，
          申請案即退回放款經辦人對保，對保後，依據該借款
          申請書、對保約定書、切結書及借款人簽發本票，即
          通知放款。顯見借款之核駁，權在理事主席，或經理
          ，借款核准後之對保，僅確認借款人、保證人之身分
          及其簽章是否與原申請案同一而已。
        (3)對保原則上由放款主辦人辦理，惟因對保純屬事務性
          作業，所有職員均得代辦處理。萬家村建設公司貸款
          案，於連帶保證人李進丁前來對保時，適放款主辦人
          申○○不在，被告午○○僅代為對保而已，全無涉及
          該貸款案之內情，其行為與背信及偽造文書之犯罪構
          成要件不符。
（十二）被告申○○部分：
    (一)被告申○○辯稱：
      1.伊是臺中四信授權放款經辦，八十三年中至八十四年中
        ，巨庭建設公司第一次對保，是由癸○○對保，伊印象
        中未參與對保。人頭戶方面伊並不清楚。【詳本院八十
        九年度訴字第一五一九號刑事卷（一）第一一七頁背面
        】。
      2.只要伊有簽章的地方，伊就有實際對保，我是從第二次
        融資時，即三億元、三億六千萬元開始承辦，第一次一
        億八千萬元，伊並沒有接手，當時是癸○○是主辦，伊
        是協辦。伊在審核放款時，是依照標的物出售可得的代
        價，提供的擔保品是建物坐落的土地，建到那一樓即撥
        到那一樓，及建物出售之後可以出售的價金來評估他們
        償還的能力【詳本院八十九年度訴字第一五一九號刑事
        卷（二）第五二頁】。
      3.剛開始只有總社做徵信，伊只有做授信，徵信等只有做
        借款人的票信調查，其他在本社的往來情形，從電腦上
        查，他行的往來的情形總社會查，申請完後，資料由伊
        等來彙整。伊當時沒有看過業務手冊，當時都是比較資
        深的主辦人員主辦，伊協辦，都是經驗傳承，伊辦的建
        築融資沒有擔保，都是由建設公司提供借款人，伊針對
        他們的個案，依建築師公會評估，只有簡單的查借款人
        的票信。建築融資是依照八十四年臺中市建築融資辦法
        來做。就巨庭建設公司提供的借款人，伊沒有做深入的
        調查，但是社員我們會調查，文件都是巨庭建設公司提
        出的文件，法定抵押權拋棄書等，也都是巨庭建設公司
        提出的資料，借款人沒有提出什麼資料【詳本院八十九
        年度訴字第一五一九號刑事卷（二）第七三至七四頁】
        。
    (二)其選任辯護人為其辯稱：
      1.被告申○○原任職臺中四信復興分社，為授信放款之經
        辦人，屬最基層職員，而被告申○○承辦客戶申請貸款
        之流程如下：
        (1)有擔保品之申貸部分：
          先將客戶提供之擔保品不動產資料，送至總社估價部
          門估價，經估價員將估價報告表送回申貸單位【分社
          】，由主管【經理】認可後，再將估價表送回總社，
          由副總經理審核後，再送回申貸單位，申貸單位將借
          款申請書連同估價表，逐級呈送至理事主席核可。如
          貸款金額超過理事主席核准權限，則由授信審議委員
          會審核，上述核准貸放後，即將該不動產擔保品送地
          政機關，辦理抵押權之設定登記，申貸單位同時由借
          款人簽定「約定書」進行對保工作【對保人不限放款
          經辦人、外務等在職員工，皆可對保】，並將借款用
          之印鑑留存於約定書內，抵押權設定後，即可放款，
          此時放款經辦人經核對借款人保證人簽發之本票或借
          據，其印章是否與約定書相同，再呈由經理核准，始
          予貸放。
        (2)建築融資申貸部分：
          一般建商在辦理空地貸款時，係先與經理級以上人員
          洽談建築融資之相關事宜，始予申請，以確保融資之
          順利申請，與建築之順利完成，由於建築融資案經上
          級主管同意，而工程進度亦合乎規定，始由放款經辦
          員填寫建融報告書，逐級呈報至授信審議委員會核准
          後，依規定分層分批撥放，每一階段之貸放需有調查
          員到場勘查，在由上級主管核示後，放款經辦人始予
          放款。
        (3)無擔保品申貸部分：
          無擔保品之放款，申貸單位經辦人將借款人填具之申
          請書，送由上級依權責審批後，再由單位主管（經理
          ）決定放款。
        以上三種放款，被告申○○僅是文書上之呈示，既無估
        價及准否貸放之權限，有否造成臺中四信損害，均非被
        告申○○所能參與或置喙。【詳本院八十九年度訴字第
        一五一九號刑事卷（一）第一四三至一四四頁】。
      2.巨庭建設公司部分【詳本院九十三年度重訴字第二二五
        號刑事卷（二）第一一七至一一九頁】：
        (1)巨庭建設公司貸款案，原由臺中四信總社承辦，嗣變
          成逾期放款。八十三年七月間，是信用貸款二十人，
          每人九百萬元，合計一億八千萬元，當時之主辦人員
          係癸○○，被告申○○僅有協助辦理其中二人，貸款
          申請書由被告申○○蓋章。嗣巨庭建設公司以土地抵
          押擔保四人共計三億，此部分由臺中四信總社估價，
          八十四年二月二十一日申請，同年三月一日由放款審
          議委員會審核通過放款，而擔保放款部分由被告陳雲
          昌主辦。
        (2)巨庭建設公司辦理建築融資十八人，每人二千萬元，
          計三億六千萬元，本款項屬「分層分批撥放」，並由
          前開貸款先行扣除一億八千萬元，本件貸款撥至八樓
          後，由午○○接辦，貸款案亦由放款審議委員會通過
          。嗣分戶貸款一億三千四百八十三元，亦由午○○接
          辦，非由被告申○○承辦。
        (3)依八十年七月二十九日臺中四信理事會通過「臺中四
          信建築融資貸款辦法」，建物造價依建築師公會公告
          之造價表估值，但實際貸款不得逾七成，然本件巨庭
          建設公司興建之房屋可銷售額，依大華不動產估值為
          十六億三千一百萬元，是以本案並無逾放情事。
        (4)至於所謂「貸款戶為人頭」，被告申○○是放款的經
          辦員，依據正常手續及規定辦理，對於其中內幕更是
          不知情，更沒有所謂的有批准核貸之權利，因一筆大
          額之貸款需要之流程如下：
          徵信估價人員至現場估價製表。
          製表後由放款單位經理簽章認可後再由估價單位主
            管認可，副總經理簽章，再由總經理簽章，理事主
            席簽章，授信委員會簽章。
          經過以上程序後，若需貸放，放款人員依據對保人
            對保後所留印鑑核對無誤後，再由放款單位經理核
            准，並輸入核准密碼入電腦後方可放款。
          顯然放款經辦員根本無權核貸任何一筆貸款，至於
            是否人頭戶更無法辨識，只能依照放款單位對保人
            所對保後之約定書所留之印鑑依規定程序貸放。
      3.佳作建設公司部分【詳本院九十三年度重訴字第二二五
        號刑事卷（四）第一九五、一九六頁】：
        (1)本案鑑價三次不同的原因係：
          第一次：八十一年四月間，辦理唐志恒等以義務人
            陳京美提供臺南六甲鄉○○○段第六八、六八之一
            六、六八之一七、六八之七二、七五地號擔保借款
            一億四千萬元。
          第二次：八十一年七月間，以前五筆土地另增購六
            八之八八等十九筆土地【八米及四十米旁之舊房子
            土地】再借五千九百萬元之擔保借款。
          第三次：八十一年十一月間，二十四筆土地再增加
            購買六八之一ＯＯ十筆土地【八米及四十米旁之舊
            房子未拆之地】計三十四筆，再貸借六千萬元【此
            三十四筆土地拆除房子後，整筆臨四十米大道】，
            共六千八百一十六點九五坪，估二億五千九百萬元
            ，每坪借三萬八千元，每坪時價約七至八萬元。
        (2)第一次評估每坪四萬元原因：中華不動產及法院判決
          均認為整筆面臨四十米之土地有七萬元之價值，惟因
          八米及四十米皆有舊房子阻擋，故雖有每坪七萬元以
          上之行情，仍以市價每坪四萬元估價送授信審議委員
          會為估價之決定及核准。
        (3)第二次評估每坪六萬元原因：另提供購買四十米及八
          米房子之土地，共十九筆共同擔保，餘十筆土地繼續
          購置中，地形趨於完整，故以每坪六萬元鑑價送放款
          審議委員會核定。
        (4)第三次評估每坪七點八萬元原因：另提供購買四十米
          及八米房子之土地，共十筆共同擔保，此條八米及四
          十米之舊房子已全部購下，整筆土地面臨四十米大道
          ，價格走高，故以每坪七點八萬元鑑價送授信審議委
          員會核定。
      4.唐京建設公司部分【詳本院九十三年度重訴字第二二五
        號刑事卷（四）第一九三、一九四頁】：
        (1)公訴人並未就被告申○○對「分散人頭及貸款集中使
          用」係屬知情及如何使用詐術提出說明，顯有推定犯
          罪之嫌，且唐京建設公司部分，並非由被告申○○承
          辦三次借款。
        (2)貸放的第一次週轉金，並非由被告申○○核放，係由
          癸○○承辦，被告申○○依對保約定書第一條及第二
          十三條之規定，無庸重複對保，是第二次建築融資，
          並無需再次對保，且估價是總社職權，並非復興分社
          職權，公訴人認定被告申○○估價不實，顯有誤會。
        (3)被告申○○僅係低層的承辦人員，「只對印，不對人
          」，此方式亦係臺中四信所同意，並由約定書明文規
          定，被告申○○並無偽造文書的客觀行為及主觀犯意
          。
        (4)本案係借新償舊，臺中四信為解決呆帳，故會有此措
          施，且擔保品亦屬足夠，被告申○○並無明知不法仍
          予以核放貸款的情事，且身為最基層的承辦人員，全
          依上級指示辦事，對借方之借貸關係細節無從知悉，
          又如何明知不法而核放貸款。
      5.萬家村建設公司部分【詳本院九十三年度重訴字第二二
        五號刑事卷（四）第一九三頁】：
        (1)公訴人並未就被告申○○對「分散人頭及貸款集中使
          用」係屬知情及如何使用詐術提出說明，顯有推定犯
          罪之嫌，且萬家村建設公司部分，並非由被告申○○
          承辦三次借款。
        (2)貸放的第一次週轉金，並非由被告申○○核放，係由
          癸○○承辦，被告申○○依對保約定書第一條及第二
          十三條之規定，無庸重複對保，是第二次建築融資，
          並無需再次對保，且估價是總社職權，並非復興分社
          職權，公訴人認定被告申○○估價不實，顯有誤會。
        (3)被告申○○僅係低層的承辦人員，「只對印，不對人
          」，此方式亦係臺中四信所同意，並由約定書明文規
          定，被告申○○並無偽造文書的客觀行為及主觀犯意
          。
二、惟查：
（一）被告辛○○等人，係為臺中四信處理事務之人：
      被告辛○○自八十一年間至八十七年四月一日止，擔任前
      臺中市第四信用合作社理事主席；被告戊○○及己○○擔
      任臺中四信理事；被告丁○○自八十四年三月十日至八十
      六年十月十五日止，擔任臺中四信總經理【原係理監事，
      八十四年三月十日起任總經理】，以上均係臺中四信放款
      審議委員會的成員；Ｄ○○自八十年十二月一日至八十五
      年二月二十八日止，擔任係臺中四信管理部副總經理，自
      八十五年三月一日至八十七年八月一日止，擔任臺中四信
      營業處副總理；壬○○自八十一年二月一日至八十二年二
      月二十八日止，擔任臺中四信管理部協理，自八十二年三
      月一日至八十四年五月二十六日止，擔任臺中四信復興分
      社經理，自八十四年五月二十七日至八十四年十月二十四
      日止，擔任臺中四信管理部協理；宙○○自八十四年五月
      二十七日至八十六年三月三十一日止，擔任臺中四信復興
      分社經理【接任壬○○】；癸○○自八十一年一月十五日
      至八十二年一月三十一日止，擔任臺中四信總社助理員，
      負責協辦放款業務，自八十二年八月一日至八十四年五月
      二十六日止，擔任臺中四信復興分社助理員、辦事員，代
      理課長主辦放款業務；申○○自七十八年九月一日至八十
      二年十一月一日止，擔任臺中四信總社雇員、助理員，負
      責外務、徵信調查業務，自八十二年十一月二日至八十五
      年十月三十一日止，擔任臺中四信復興分社辦事員，負責
      放款、出納等業務；午○○自八十三年一月十日至八十六
      年一月十九日止，擔任臺中四信復興分社雇員、助理員，
      主辦放款業務；子○○自八十二年八月一日至八十三年四
      月三十日止，擔任臺中四信總社代理課長，自八十三年五
      月一日至八十四年二月九日止，擔任臺中四信總社管理部
      課長，負責催收兼放款審核業務，八十四年二月十日離職
      ，轉赴巨庭建設公司擔任總經理；Ａ○○自八十一年十二
      月一日至八十四年五月十日止，擔任臺中四信復興分社雇
      員，負責外務協辦支票存款、徵信調查等業務，八十四年
      五月十一日離職，轉赴巨庭建設公司擔任業務部副理，均
      為受臺中四信全體社員委託，負責審核、徵信及經辦該社
      放款業務之人等情，有臺中四信人事【個人】動態紀錄表
      附卷可稽。
（二）被告辛○○等人有意圖為第三人【新禾建設公司、佳作建
      設公司、唐京建設公司、萬家村建設公司、巨庭建設公司
      】不法之利益及損害臺中四信之利益，而為違背其任務之
      行為：
    (一)臺中四信審核、徵信及經辦放款業務所應依循之準則：
      1.按九十一年十二月十一日修正前之合作社法第三條第四
        款規定：「合作社之業務，得為左列各款之一種或數種
        ：四為謀金融之流通，貸放生產上或製造上必要之資金
        於社員，並收受社員之存款。」；第十二條規定：「法
        人僅得為有限責任或保證責任合作社社員，但其法人以
        非營利者為限。無限責任合作社社員，不得為其他無限
        責任合作社社員。」【另信用合作社法於八十二年十二
        月三日公布施行，該法第四條規定，信用合作社之管理
        ，依本法之規定；本法未規定者，依其他有關法律之規
        定；而九十一年十二月十一日修正公布之合作社法第三
        條之一第一項規定，信用合作社，依信用合作社法之規
        定；其未規定者，依本法之規定】。可知依公司法設立
        之公司，在信用合作社公布施行前，並不能向合作社借
        貸款項。
      2.臺中市第四信用合作社於八十年七月二十九日，以八十
        年度第七次理事會議通過之建築融資貸款辦法【詳本院
        九十三年度重訴字第二二三號刑事卷（二）第二一七至
        二二九頁】規定：貸款對象，只能對社員放款，非社員
        必須加入成為社員才能辦理貸款，且貸款金額最高不高
        過預估建物造價及建築基地估價【參酌市價】之七成，
        建物完工，領得使用執照後，應將建物設定第一順位抵
        押權於該社，辦理徵信對申請人員應注意該建物位置及
        將來銷售展望、申請人是否繼續正常營運、以往有無重
        大違規事項、建築工程之自備款來源是否穩妥，有上開
        貸款辦法附卷可稽。
      3.財政部為避免放款風險過於集中，俾達成信用合作社穩
        健經營及普遍服務社員之宗旨，依信用合作社法第三十
        七條準用銀行法第三十三條之三【八十一年十月三十日
        修正公布】規定，於八十三年六月十四日，以（八三）
        臺財融字第八三一九八二六六七號函示：信用合作社對
        同一人或同一關係人之授信限額：(一)對同一人【依銀行
        法第二十五條第三項規定，指同一自然人或同一法人】
        之授信限額規定：1.信用合作社對同一自然人、非營利
        法人之授信總餘額，不得超過各該信用合作社核算基數
        百分之三，但最高以二千萬元為限。2.信用合作社對同
        一營利法人授信總餘額，不得超過各該信用合作社核算
        基數百分之三十，但最高以一億六千萬元為限；其中，
        無擔保授信總餘額不得超過各該信用合作社核算基數百
        分之五，但最高以三千萬元為限。(二)對同一關係人【依
        銀行法第二十五條規定，包括本人、配偶、二親等以內
        之血親，以及本人或配偶為負責人之企業】之授信限額
        規定：1.信用合作社對同一關係人之授信總餘額，不得
        超過各該信用合作社核算基數百分之六十，但最高以三
        億二千萬元為限；其中，無擔保授信總餘額不得超過各
        該信用合作社核算基數百分之十，但最高以六千萬元為
        限。2.前述信用合作社對同一關係人授信總餘額規定，
        其中對自然人之授信，不得超過各該信用合作社核算基
        數百分之三十，但最高以一億六千萬元為限；其中，無
        擔保授信總餘額不得超過各該信用合作社核算基數百分
        之六，但最高以四千萬元為限。(三)信用合作社對同一人
        或同一關係人授信總額及無擔保授信總餘額，應由各社
        下次召開之社員【代表】大會於上開規定標準內自行訂
        定最高限額。
      4.臺中四信八十一年一月十六日，八十一年度第一次社務
        會議所為該信用合作社對每一社員之授信總額最高以八
        千萬元，無擔保授信總額最高以二千萬元為限；總經理
        審核有擔保品授信放款最高為二千萬元、單位主管（分
        社經理）為六百萬元；總經理審核無擔保授信放款最高
        一千萬元、單位主管（分社經理）授信放款最高二百萬
        元，有該社務會議紀錄附卷可稽【詳臺灣臺中地方法院
        檢察署八十九年度偵字第八三九二號偵查卷第五五頁】
        。
      5.臺中四信八十四年五月二十六日，八十四年度第五次理
        事會通過臺中四信各級人員授信權責劃分辦法規定，每
        戶授信總額在二千萬元以上，或無擔保授信在六百萬元
        以上者，送授信審議委員會核定，經授信審議委員會審
        查通過始得辦理放款；總經理授信權責每戶授信總額最
        高在二千萬元以內，含無擔保放款每戶最高在六百萬元
        以內；總經理以下各營業單位主管每戶授信總額最高在
        六百萬元以內，含無擔保放款最高在一百萬元以內。作
        業流程係放款部門於受理借款人申貸案後，承辦人先初
        步審查借款人資格【是否為社員】、社內往來資料【交
        易往來】及徵信調查等資料，再逐級呈送放款主辦、課
        長【或襄理】、經副理、副總經理審閱後，再由總經理
        批示決行；倘申貸案須提送授信委員會審議者，由總經
        理於借款申請書中之「總經理批註意見及金額」欄位簽
        註意見後經理事主席同意送請授信委員會審議等情，已
        據共同被告乙○○等人於本院九十年度重訴字第一四二
        九號刑事案件審理時陳述明確，並有臺中四信各級人員
        授信權責劃分辦法附卷可稽【詳臺灣臺中地方法院檢察
        署八十八年度他字第二七六四號偵查卷第一六三頁】。
      6.臺中市第四信用合作社不動產估價辦法規定：擔保品之
        選擇應考慮下列各點：產物清楚無糾葛、並易於估價者
        、市價變動較小者、有市價性容易處分者、依設定第一
        順位為原則，實地勘查應注意坐落地點、建築程度、地
        形、地物之確認、擔保物用途確認、合法性確認，土地
        時價之認定以鄰近類似地段最近一年內之時價買賣、拍
        賣或標售價格，土地於一年內取得者，其實際買賣成交
        價格，無一年內買賣成交價者，得經實地調查作成訪價
        記錄於可能容易成交價格之八成範圍內認定，有上開估
        價辦法附卷可稽【詳法務部調查局中部地區機動工作組
        八九振法二Ｏ七四八號卷第四六頁】。
      7.按金融機構評估放款時，應注意之商業習慣與一般授信
        案件相同，仍應本安全性、流動性、公益性、收益性及
        成長性等五項基本原則，並依5P即借款戶(PEPOLE)、資
        金用途(PURPOSE)、還款來源(PAYMENT)、債權保障(PRO
        TECTION)及授信展望 (PERSPECTIVE)等五項審查原則，
        及3C即借款人之品行(CHARACTER)、能力 (CAPACITY)、
        資本(CAPITAL)等原則為核貸之依據，其借款人間互為
        保證人時，其審查原則仍應上開授信原則相同。而前開
        五項審查原則中，仍以借款人（即主債務人）本身之資
        力、債信良窳為重，其次方為擔保品或保證人，如借戶
        為法人，一般會徵取法人之主要負責人如企業主、經理
        人或董監事為連帶保證人，以加強債權之確保，因擔保
        品之價值易受市場景氣波動影響，故有徵取第三人之保
        證人或連帶保證人之必要，有合作金庫八十九年四月十
        五日合金總審字第○六七一四號、中華民國銀行商業同
        業工會全國聯合會八十九年二月十五日全授字第○○七
        九號函在卷足憑。
      8.借戶利用人頭「分散貸款，集中使用」者，係規避授信
        限額相關規定，且人頭借戶非貸款之實際使用人，對貸
        款事項多漠不關心時，雖為名義上之債務人，但多無履
        行債務之意願，影響債權之實現，而真正貸款使用人因
        非名義上之債務人，又可規避契約上之責任，徒生權利
        義務之爭議。同時分散貸款集中使用，使金融行庫資金
        ，貸放予少數集團或關聯戶，風險過度集中。故屢為主
        管機關於金融檢查時列為不合貸款業務規定項目。貸款
        業務承辦人發現有此情形，尤應對各借戶確實對保徵信
        ，以確知各借戶確有貸款之用途及需要，並確保借戶有
        足夠之資金及信用。借戶因故未能清償要求辦理轉期者
        ，其轉期之申請依一般授信程序辦理。亦即借新還舊案
        件【即轉期案件】應依一般貸款授信程序，重新對保、
        徵信、鑑價，以正確評估債務人之信用現況，及評估抵
        押品現時之價值是否足供擔保，以確保債權之履行，且
        對於繳息不正常之不良債信之債權，不應予以借新還舊
        ，借新還舊案件若審核不實，除影響對於現有債務之信
        用評估外，並將因而延誤採取債權保全及債務催收之措
        施。凡此均為辦理四信貸款經辦人員所應遵守之規範。
    (二)佳作建設公司【含新禾建設公司】案部分：
      1.訊據被告Ａ○○、辛○○、丁○○、Ｄ○○、申○○均
        矢口否認有為佳作建設公司部分之背信犯行，被告Ａ○
        ○辯稱：佳作建設公司貸款部分，伊只有作土地分割的
        判斷，並沒有為土地價值增加的判斷等語；被告辛○○
        辯稱：佳作建設公司的相關貸款均係由臺中四信北臺中
        分社辦理，並未經過總社授信審議委員會審議，伊均未
        經手貸款，與伊無關等語；被告丁○○辯稱：佳作建設
        公司貸款與伊無關，伊並不瞭解等語；被告Ｄ○○辯稱
        ：佳作建設公司貸款係臺中四信前總經理梁水盛主動找
        未○○承接該建築案繼續興建，並由未○○以借新還舊
        之方式，承受上開貸款。至於未○○與梁水盛如何協商
        貸款方式及貸款額度等情，伊並不知情。嗣該貸款經臺
        中四信總社放款審議委員會核准後，即由臺中四信北臺
        中分社辦理放款相關手續，伊並未指示北臺中分社以違
        法之方法貸給款項，亦未指示估價人員卯○○故意高估
        抵押物等語；被告申○○辯稱：佳作建設公司貸款部分
        ，前後三次鑑價不同的原因，係因第一次是八十一年四
        月間，辦理唐志恒等以義務人陳京美提供臺南六甲鄉○
        ○○段第六八、六八之一六、六八之一七、六八之七二
        、七五地號擔保借款一億四千萬元，而評估每坪四萬元
        原因是惟因八米及四十米道路，皆有舊房子阻擋，故雖
        有每坪七萬元以上之行情，仍以市價每坪四萬元估價送
        放款審議委員會為估價之決定及核准。第二次是八十一
        年七月間，以前五筆土地另增購六八之八八等十九筆土
        地【八米及四十米旁之舊房子土地】再借五千九百萬元
        之擔保借款，而評估每坪六萬元原因是另提供購買四十
        米及八米房子之土地，共十九筆共同擔保，餘十筆土地
        繼續購置中，地形趨於完整，故以每坪六萬元鑑價送放
        款審議委員會核定。第三次是八十一年十一月間，二十
        四筆土地再增加購買六八之一ＯＯ十筆土地【八米及四
        十米旁之舊房子未拆之地】計三十四筆，再貸借六千萬
        元【此三十四筆土地拆除房子後，整筆臨四十米大道】
        ，共六千八百一十六點九五坪，估二億五千九百萬元，
        每坪借三萬八千元，每坪時價約七至八萬元，而第三次
        評估每坪七點八萬元原因是另提供購買四十米及八米房
        子之土地，共十筆共同擔保，此條八米及四十米之舊房
        子已全部購下，整筆土地面臨四十米大道，價格走高，
        故以每坪七點八萬元鑑價，送授信審議委員會核定等語
        。
      2.共同被告未○○辯稱房屋價值有成本估價法、市場估價
        法等數種方法，本案之鑑定結果並不正確，佳作建設公
        司分戶貸款都有經過林慧等十五人同意，房子也過戶到
        他們名下，伊原係新禾公司之債權人，是幫新禾公司承
        接貸款案，還幫新禾公司償還四、五百萬的利息，房子
        蓋好後都交給臺中四信辦理抵押貸款，雖然伊無力償還
        借款，但應無損害臺中四信的利益等語；共同被告乙○
        ○辯稱：辦理貸款作業流程係各分社檢具客戶申辦資料
        及相關文件後，才送總社估價，伊不知分戶貸款之人是
        否係同一關係人，更不可能指示將佳作建設公司積欠臺
        中四信二億四千多萬元，以反推方式平攤於七十五戶；
        而辦理徵信時分社所呈資料房屋已辦移轉登記及抵押權
        設定登記，又伊依規定曾與卯○○至現場估價，並尊重
        其實際估價意見，無與未○○共同謀議主導估價之情形
        等語；共同被告李秋陽辯稱：新禾建設公司貸款金額均
        在二千萬元以上，伊依作業流程備妥文件送總社審核，
        待總經理梁水盛、理事主席辛○○及臺中四信放款審議
        委員會核准，交由北臺中分社辦理放款手續，伊僅係北
        臺中分社之經理，對該貸款案根本無決定之權；且就擔
        保品估價亦係由總社負責，分社無估價職權；就新禾建
        設公司與佳作建設公司債務移轉問題，其申請手續亦係
        奉總經理梁水盛之命，交代承辦人林松地等人依規定辦
        理；伊在八十三年五月一日即調至臺中四信南屯分社，
        由後任經理陳明正接任，故之後佳作建設公司分戶貸款
        與伊無關等語；共同被告賴奇瑞辯稱：伊時任襄理，依
        權責劃分僅作書面審查，不需與借款人接觸，本件分戶
        貸款時，申請資料均附有土地、建物謄本、買賣契約書
        ，足認有買賣事實，公訴人認定伊明知無買賣之情，顯
        有誤認，且依臺中四信內部資料，均未有社員入社滿三
        個月始能辦理貸款規定，起訴書此部分之認定亦屬無據
        ，本件分社撥款前，依建物謄本記載可知係設定抵押後
        才放款，公訴人未經核對查證，與事實不符；本件貸款
        金額係由總社決定，核定後再送分社，未再經伊核章即
        撥款，是依職權伊未參與現場房屋鑑價評估，亦無從參
        與核貸金額之決定，自無從審定借款人還款能力即房屋
        價值甚明；且借款人縱債信不良，亦得就行使抵押權就
        擔保物優先取償等語；共同被告林仁雄辯稱：八十四年
        七月伊接任孔祥中放款主辦的位置，擔保物係總社鑑價
        後，伊始依鑑價結果作書面審核；本件分戶貸款係於八
        十四年七月十四日辦妥保存登記，同年九月七日移轉登
        記與陳榮信，同年十月九日設定抵押登記與臺中四信，
        而貸放日期為八十五年一月八日，足認係設定抵押後才
        放款；且伊收到資料後，有依規定與借款人對保，完全
        合乎規定等語；共同被告林松地辯稱：伊是新禾建設公
        司貸款時之放款主辦，因為將當地部分老舊房子拆掉，
        建設公司買後重新規劃，地價才因此提高；又伊於八十
        二年七月二十日即調往總社，並未參與佳作建設公司之
        分戶貸款等語；共同被告卯○○辯稱：伊辦理佳作建設
        公司案陳榮信等相關分戶貸款時，確實有審核土地及建
        物登記簿謄本、地籍圖、預定買賣合約書等相關估價資
        料，再依不動產估價辦法親自至現場查估標的物；且伊
        除詢問附近加油工外，也有訪視商家，信用調查表依慣
        例只做簡單記載，伊並未高估房地價值等語。
      3.共同被告乙○○自八十二年三月一日起至八十五年三月
        間，為臺中四信總社業務室經理，負責有關催收、代收
        票據、代收稅款、徵信、估價等業務；共同被告李秋陽
        自八十年三月一日起至八十三年四月三十日，在北臺中
        分社擔任經理，負責綜理分社營業單位，督導、管理員
        工存放款等業務，並為信用貸款及有擔保貸款覆核之人
        員；共同被告賴奇瑞於八十四年六月一日，調任北臺中
        分社襄理兼任放款課長，審核經辦人員所陳報之放款資
        料；共同被告林松地於八十年四月一日至八十二年七月
        十九日，在北臺中分社擔任放款主辦【新禾建設公司貸
        款案時】；共同被告林仁雄於八十四年七月一日至八十
        五年四月十四日，在北臺中分社擔任放款主辦，負責佳
        作建設公司分戶貸款；共同被告卯○○則為總社房地估
        價人員，經手佳作建設公司分戶貸款，負責擔保放款的
        擔保品估價工作，如房屋之鑑價，亦有臺中四信人事【
        個人】動態紀錄表七份附卷可稽【詳本院九十年度重訴
        字第一四二九號刑事卷（一）第七八至八三頁】。
      4.被告辛○○等人於前開任職期間內，被告辛○○、Ｄ○
        ○、申○○、Ａ○○、共同被告李秋陽、林松地、梁水
        盛確曾參與新禾公司之土地貸款案；被告辛○○、Ｄ○
        ○、共同被告李秋陽、梁水盛確曾參與佳作建設公司建
        築融資案；被告丁○○、共同被告乙○○、陳明正、賴
        奇瑞、林仁雄、卯○○、梁水盛確曾參與上開被告未○
        ○佳作建設公司分戶貸款案之相關貸款業務等情，業經
        被告Ｄ○○於調查局陳稱：「由於財政部規定社員有擔
        保品貸款不得超過二千萬元，而未○○欲以『綺麗家園
        』建案土地擔保貸款金額均超過二千萬元之規定，所以
        渠與總經理梁水盛達成協議，由未○○分別找「人頭」
        向分社來辦理貸款，總經理並交代相關分社承辦人員配
        合辦理授信業務，上情我均有參與，但因放款額度超過
        二千萬元以上，尚需經放款審議委員會開會通過，．．
        ．」等語【詳法務部調查局中部地區機動工作組八九振
        法二Ｏ七四八號影卷第十三頁】；被告申○○於調查局
        陳稱「新禾建設向四信北臺中分社申請土地融資貸款案
        時，此時我辦理該案之徵信作業，在接獲該申請案時，
        即與Ｄ○○、林宗成、李秋陽、唐志恒共赴現場勘查，
        事後北臺中分社經理李秋陽告知我該土地融資額度【金
        額我忘記】要我配合做相關貸款文件，故我填寫信用調
        查表時，即以欲借貸之額度為依據，以反推並配合四信
        內部估價公式，將最後表列實貸金額在合理之價格內盡
        量趨近於客戶欲貸金額。」等語【詳法務部調查局中部
        地區機動工作組八九振法二Ｏ七四八號影卷第十六頁】
        ；共同被告李秋陽於調查局陳稱「【前述你於擔任臺中
        四信北臺中分社經理期間，新禾建設公司及佳作建設公
        司有無向北臺中分社辦理任何貸款？】新禾建設公司負
        責人唐志恒於八十一年間，因欲於臺南縣六甲鄉○○○
        段地區興建透天住宅之建築案，乃向北臺中分社申請土
        地擔保借款及信用貸款，以供建築週轉使用，經本社向
        總社報告，由總經理梁水盛及理事主席辛○○等人核准
        貸款額度後，由本分社負責辦理，．．．，後於八十二
        年底，因前述建案銷售不佳，致新禾建設公司週轉不靈
        ，臺中四信總經理梁水盛指示以由另建商承接方式辦理
        ，．．．」【詳臺灣臺中地方法院檢察署八十九年偵字
        第二Ｏ五二四號偵查影卷第六十頁】；在本院審理時陳
        稱「【有無參與核貸佳作核貸的程序？】佳作部分我沒
        有參與，新禾部分則是我處理的」【詳本院九十易字第
        一三四二號刑事影卷第九頁】。被告林松地於調查局陳
        稱：「於八十二年間唐志恒、林庚申透過友人介紹，前
        來本社找經理李秋陽洽談由四信貸款與新禾建設之事，
        由經理李秋陽引介總社總經理梁水盛，副總經理Ｄ○○
        等人，彼等洽妥貸款事宜後，李秋陽即交代我辦理送總
        社鑑價，由總社派專人赴土地現場查勘、估價，總社評
        估同意貸放後，將估價表送交北臺中分社，由我將估價
        單、申請書送總社審核，經逐級並由放款審核委員會通
        過後，我即辦理設定手續、對保，取得他項權利後辦理
        放款手續。」；「【前述追加第二次、第三次貸款情形
        ？】新禾建設公司購買土地周圍之建物後，會與總社洽
        談增貸金額，總經理梁水盛或副總經理Ｄ○○即會電話
        通知李秋陽，再轉知我依第一次之程序報總社鑑價，惟
        我會將欲增貸金額書寫於土地所有權狀影本上，由總社
        辦理鑑價、同意貸放後，再由我送估價單，申請書送總
        社審核，核可後由我辦理對保、放款。第三次增貸情形
        與第二次相同。」；「【前述貸款均由何人辦理對保？
        】係由我本人辦理」；「【當時負責何工作？】我負責
        新禾公司放款工作。」【詳臺灣臺中地方法院檢察署八
        十九年偵字第二Ｏ五二四號偵查影卷第一一七至一一九
        頁、一七六頁】；被告乙○○於調查局供承：「佳作案
        徵信主辦人有Ａ○○、申○○、卯○○，徵信經理有壬
        ○○、蔡添發及我本人。唐京案．．萬家村案．．．。
        前述三案我皆依徵信主辦所填註之徵信調查表做實質上
        之審核，在未有重大之差異後，即將該調查表上陳副總
        經理、總經理及理事主席審核，其中超過二千萬之貸款
        案尚需貸款審議委員會員之審核才能予以放款。．．我
        因當時負責實質審核工作，未參與實際估價流程，所以
        Ａ○○會以此方式進行估價情形我並不清楚，惟當時我
        認為估算之價格合理，我也就予以核章轉陳【詳法務部
        調查局中部地區機動工作組八九振法二Ｏ七四八號影卷
        第二五頁）。於本院審理時陳稱「【有無承辦佳作核貸
        案？】我只有承辦鑑估擔保物的價格，．．。」、「【
        本件標的興建過程你就去過現場？】是的，Ａ○○、申
        ○○、卯○○他們也有去，我是他們主管，我自己和他
        們工作之間並沒有重疊，但我要實質審核他們的估價資
        料，他們呈給單位，單位蓋章後再報到我這裡，我審核
        後再呈副總，最後給總經理」【見本院九十年度易字第
        一三四二號刑事影卷第五頁】；共同被告賴奇瑞於調查
        局供承「我於八十四年左右調四信北臺中分社時，未○
        ○有以佳作案向本社辦理分戶貸款」；「【你於複核時
        有無檢查簽名蓋章是否相符？】由於四信規定經辦人員
        對保時一定要借款人親自簽名，故我於審查時僅查驗相
        關資料是否齊全，並未核對簽名是否相符。」；「【據
        人頭戶在本組供稱：『當時我等均不願意在借款申請書
        及本票上簽名，但在臺中四信人員極力保證此貸款係針
        對房屋並非針對個人，我等才無奈的在其上簽名用印．
        ．』，惟事後該等人頭戶目前皆為債務人，你為何要以
        不實之方式，損害該等人頭戶之權益？】這要問經辦人
        員，經辦人員不應會講這種話。」；「【據本組調查，
        本案在未辦妥保存登記及設定抵押程序前，即予核貸完
        成，違反貸款程序，你如何解釋？】據我所知該案未○
        ○等人與公司上層關係良好，會要求經辦人員儘速完成
        手續，而四信慣例是以建物完成後之抵押貸款清償先前
        之土地及建築融資，且為免事後土地、建物分屬不同所
        有人時追償會有困擾，故本核貸案勢在必行，至於是否
        辦妥相關設定始放款，我並未注意，如無亦應由經辦人
        員負責，相關資料經辦人員都應準備妥當後才交主管決
        裁。我僅核對約定書、借款書、本票等金額是否正確相
        符，由於本案勢在必行，所以我只是配合蓋章通過」【
        詳臺灣臺中地方法院檢察署八十九年度偵字第二Ｏ五二
        四號偵查影卷第六六頁至七十頁】；於檢察官偵訊陳稱
        「【當時負責何工作？】我是襄理負責審核放款資料」
        【詳臺灣臺中地方法院八十九年度偵字第二Ｏ五二四號
        偵查影卷第一三一頁】。共同被告林仁雄於調查局陳稱
        ：「約八十四年間，我負責辦理佳作建設興建之綺麗家
        園案之分戶貸款，因而認識未○○」；「我前述承辦佳
        作案向四信辦理約二億四千餘萬之分戶貸款，皆依往例
        由四信總社總經理【由丁○○代理】裁定後，我據以辦
        理相關之對保、撥款。」；「【你前述辦理佳作案之分
        戶貸款時，總貸款額度若干？如何核算？貸款額度是否
        經合理計算？】我係依據四信北臺中分社經理陳明正轉
        達總經理丁○○指示，要求將佳作建設前向四信借貸共
        約二億四千餘萬元，按面積及座落位置價值之比例攤算
        至『綺麗家園』之七十五戶建物【含土地】，以利佳作
        建設銷售房屋俾還清貸款，至於分戶貸款額度是否合理
        則未考慮【因額度是由總社核定】」；「我係依據該『
        綺麗家園』七十五戶之土地、建物所有權狀來辦妥抵押
        權設定後始將貸款金額撥入貸款戶帳中，即轉存入佳作
        建設帳戶，並即提領清償佳作建設前述約二億四千萬餘
        之貸款，絕無違反貸款程序之情形」【詳臺灣臺中地方
        法院檢察署八十九年度偵字第二Ｏ五二四號偵查影卷第
        八三至八七頁】；於檢察官偵查時陳稱「【分戶貸款是
        你做的？】是。」【詳臺灣臺中地方法院八十九年度偵
        字第二Ｏ五二四號偵查影卷第一三一頁】；於本院審理
        時陳稱「【本件貸款案參與何階段？】．．，我有和借
        款人本人對保。」；「【分戶貸款完成後，款項撥至何
        處？】先撥到借款戶，再轉至佳作建設公司沖銷借款。
        」；「【對保於何處進行？】大部分在合作社完成，客
        戶如不方便就由人員過去對保，對保時客戶要寫信用調
        查表，我們都有按照資料查詢【詳本院九十年度易字第
        一三四二號刑事影卷第九至十四頁】；「【人頭戶對保
        時是由何人對保？）對保時，他們是跟我對保的，這些
        人有些是南部來的，有些是由同事到南部跟他們對保．
        ．．」【詳本院九十年度重訴字第一四二九號刑事影卷
        （二）第二至七頁】。共同被告卯○○於調查局陳稱「
        【佳作建設於台南縣六甲鄉○○○段68-133地號等土地
        推出『綺麗家園』有無向四信辦理貸款？金額若干？】
        有的，我所經手之『綺麗家園』貸款案，僅為有擔保之
        分戶貸款估價作業，總計自八十四年九月至十二月，完
        成約九十餘戶之估價作業。」；「【經查本案房屋部分
        ，未徵得買賣合約書及土地謄本等資料，僅向房屋附近
        加油站員工訪查後，即完成估價作業，顯與規定不符，
        你有何解釋？何人授意？】我自進入四信總社業務部擔
        任估價人員，即告訴我土地每坪市價計算方式為先認定
        附近房屋的實價，扣除房屋興建成本後，再按土地面積
        反算土地每坪市價，至於有無符合規定我不知道。我雖
        曾受到丁○○之壓力要將面臨四十米道路之房屋要以八
        百五十萬元來作為市價估價額度，但最後仍以我、莊大
        慶及乙○○向加油站員工所訪得之六百五十萬元，作為
        市價估價額度，我並未與佳作建設人員有任何謀議」【
        詳臺灣臺中地方法院檢察署八十九年度偵字第二Ｏ五二
        四號偵查影卷第九一至九四頁】，並有相關之不動產抵
        押物調查表、信用調查表、借款申請書等附卷足憑，足
        認被告Ａ○○、辛○○、丁○○、Ｄ○○及申○○等人
        均係受臺中四信全體社員之委託，分別負責審核、徵信
        、估價及經辦該社放款業務之人。又就被告Ａ○○、辛
        ○○、丁○○、Ｄ○○及申○○等人經辦本案貸款詳情
        分述如下：
        (1)新禾建設公司部分【被告辛○○、Ｄ○○、Ａ○○、
          申○○及共同被告梁水盛、李秋陽、林松地、唐志恒
          】：
          I八十一年三月三十一日，臺南縣六甲鄉○○○段
            六八地號等土地五筆計六千一百四十三點七八坪所
            有人陳京美，以唐志恒六人名義向四信北台中分社
            辦理有擔保貸款一億元，同時辦理信用貸款四千萬
            元，四信放審會最後對該土地估價為每坪四萬元，
            目的在興建鄉村別墅，運用集合住宅房屋貸款，並
            提供土地作為擔保。此時之名義借款人為唐志恒【
            但非以新禾公司名義借款】。II八十一年五月前述
            借款因土地所有人變更為唐志恒、林庚申，所以向
            四信辦理義務人變更【即抵押人變更】、保證人變
            更，其餘不變【如借款金額】。III八十一年七月二
            十八日增加土地十九筆計四百四十點四三坪【此土
            地所有權人為潘慶茹】為擔保，連同之前提供之五
            筆土地重新估價，再借款五千九百萬元。此時土地
            估價每坪為六萬元。Ⅳ八十一年十一月十日再增加
            土地十筆計二百三十四點七四坪為擔保，連同已提
            供之土地全部重新估價，再借款六千萬元。土地估
            價每坪為七點八萬元。至此，新禾建設關係人共借
            款二億五千九百萬元。本案之估價人員均為被告陳
            雲昌，放款主辦均為共同被告林松地，而經理則均
            為共同被告李秋陽，有臺中四信稽核室於八十六年
            十二月製作之查核報告附於法務部調查局中部地區
            機動工作組卷足憑，且依臺中四信信用調查資料表
            背面調查記錄欄所載：「本件所標示時價係會同放
            款單位經理查定核准」，放款單位經理欄則蓋有被
            告李秋陽之印文，益徵共同被告李秋陽、林松地二
            人就新禾貸款案均係有鑑價查估徵信權責之人。
          被告申○○於調查局陳稱：「新禾建設申請土地融
            資貸款時，係辦理該案之徵信作業」；「有和戴穗
            豊、林宗成、李秋陽、唐志恒共赴現場勘查」；「
            北臺中分社經理李秋陽告知我該土地融資貸款額度
            要我配合製作相關貸款文件，故我填寫信用調查表
            時即以欲借貸之額度為依據，以反推並配合四信內
            部估價公式將最後表列實貸金額在合理之價格內儘
            量趨近於客戶欲貸金額」；「我進入四信擔任徵信
            人員時，四信當時估價做法就是如此」等語【詳法
            務部調查局中部地區機動工作組八九振法二Ｏ七四
            八號影卷第十六至二二頁調查筆錄】。共同被告李
            秋陽於偵查中陳稱：「新禾建設負責人唐志恒於八
            十一年間因欲於台南縣六甲鄉○○○段地區興建透
            天住宅之建築案，乃向北臺中分社申請土地擔保借
            款及信用貸款，以供建築週轉使用，經本社向總社
            報告，由總經理梁水盛及理事主席辛○○等人核准
            貸款額度後，由本分社負責辦理，其貸款計分三次
            辦理，第一次於八十一年三月間，土地擔保貸款一
            億元、信用貸款四千萬元【後變更為土地擔保貸款
            】；第二次於八十一年七月間，追加土地擔保貸款
            五千九百萬元；第三次於八十一年十一月間，追加
            土地擔保貸款六千萬元，合計擔保貸款二億五千九
            百萬元，前述土地擔保貸款均係由新禾建設以土地
            所有權人名義申辦，後於八十二年底因前述建案銷
            售不佳致新禾建設周轉不靈而跳票，臺中四信總經
            理梁水盛指示以由另一建商承接方式辦理，以減少
            臺中四信之損失，由於唐志恒與未○○係學長關係
            ，且未○○與本建案亦有投資，經未○○同意後，
            乃與我本人及總經理梁水盛協議同意，由未○○承
            接前述建案並變更貸款義務人及借新還舊等方式承
            擔前述土地擔保貸款二億五千九百萬元，我即指示
            分社放款業務人員林松地、陳鴻生等人辦理承受擔
            保貸款之各項手續，後因我本人於八十三年五月間
            即奉令至南屯分社擔任經理，故後續佳作建設辦理
            各項貸款之事宜，均由接任經理之陳明正負責」等
            語【詳臺灣臺中地方法院檢察署八十九年度偵字第
            二Ｏ五二四號偵查影卷第六十至六四頁】。共同被
            告林松地於調查局詢問時陳稱：「八十一年間唐志
            恒、林庚申透過友人介紹，前來本社找經理李秋陽
            洽談由四信貸款與新禾建設之事，由經理李秋陽引
            介與總社總經理梁水盛、副總經理Ｄ○○等人，彼
            等洽妥貸款事宜後，李秋陽即交待我辦理送總社鑑
            價，由總社派專人赴土地現場查勘、估價、總社評
            估同意貸放後，將估價表送交臺中分社，由我將估
            價單、申請書送總社審核，經逐級並由授信審核委
            員會通過後，我即辦理設定手續、對保，取得他項
            權利後，辦理放款手續」；「因我於四信北臺中放
            款座位即在經理李秋陽旁邊，彼等接觸洽談情形我
            因此比較清楚」；「前述第一次四信貸放擔保貸款
            新臺幣一億元、信用貸款四千萬元，因該批貸款土
            地旁尚有建物，新禾建設公司將土地旁之建物陸續
            購買後，以新購土地向四信追加貸款，故有第二次
            ，第三次之追加貸款」；「新禾建設公司購買土地
            周圍之建物後，會與總社洽談增貸金額，總經理梁
            水盛或副總經理Ｄ○○即會電話通知李秋陽，再轉
            知我依第一次之程序報總社鑑價，惟我會將欲增貸
            金額書寫於土地所有權狀影本上，由總社辦理鑑價
            ，同意貸放後，再由我送估價單，申請書送總社審
            核，核可後由我辦理對保。第三次增貸情形與第二
            次相同」；「四信在大額之貸款業務實際均由總經
            理梁水盛等高層人員決定」；「第一次貸款一億四
            千萬，第二次增貸五千九百萬，第三次增貸六千萬
            元，共貸款二億五千九百萬元，每坪估價由第一次
            四萬元，第二次六萬元，第三次七萬八千元，該估
            價金額不斷提高，我認為因新禾建設公司新購周邊
            土地，因土地上尚有建物，故取得成本會較高，為
            達到新禾建設公司增貸額度之要求，不得不提高每
            坪單價，惟真實情形仍需問估價人員」；「係由我
            本人辦理【新禾案貸款】，我均依規定由對保人親
            自至四信辦理，且我均有告知為貸款之對保，對保
            人均為新禾建設公司之股東」等語【詳臺灣臺中地
            方法院檢察署八十九年度偵字第二○五二四號偵查
            卷第七六至七八頁】。佐以扣案之臺中四信信用調
            查資料表所載，內有估價調查員申○○、副總經理
            Ｄ○○之用印；四信北臺中分社空地貸款追蹤表內
            ，則均有經辦林松地、經理李秋陽之用印，均足認
            被告李秋陽、林松地確實承辦本案，並均曾至現場
            勘查評估土地價值。
          綜合上情，被告Ａ○○、辛○○、Ｄ○○、申○○
            既有參與本件新禾建設公司之貸款案，自應忠實審
            慎依據臺中四信前揭規定確實勘查本件土地，並對
            借款人之信用、償債能力詳為徵信。然本案不僅未
            對借款人為徵信之調查，竟由共同被告李秋陽告知
            估價調查員申○○本件土地融資貸款額度，要其配
            合製作相關貸款文件，被告申○○於製作信用調查
            表時即以欲借貸之額度為依據，以反推並配合四信
            內部估價公式將最後表列實貸金額儘量趨近於客戶
            欲貸金額，未確實鑑估，竟於未有任何客觀之依據
            下，於八十一年三月核算土地現值每坪四萬元，同
            年七月提高為每坪六萬元，同年十一月提高為每坪
            七萬八千元【見北臺中分社稽核室查核報告】，並
            將此不實之內容登載於信用調查表內，期間雖有增
            加部分土地共同申貸，然於八個月內鑑估之價值提
            高接近一倍，顯然已違反一般市價行情。共同被告
            林松地於共同被告李秋陽承總經理梁水盛、副總經
            理被告Ｄ○○之命，轉知其依第一次之程序報總社
            鑑價，共同被告林松地即配合將欲增貸金額書寫於
            土地所有權狀影本上，由總社辦理鑑價，同意貸放
            後，再由其送估價單、申請書至總社審核，核可後
            再由其辦理對保，對保人均為新禾建設公司之股東
            ，亦據共同被告林松地於調查員詢問時供述在卷，
            共同被告林松地竟未確實審核徵信而將金額貸放。
            是渠等辯解，均係飾卸之詞，不足採信。本案事證
            明確，被告Ａ○○、辛○○、Ｄ○○、申○○犯行
            ，均堪以認定。
        (2)佳作建設公司案建築融資部分【被告辛○○、Ｄ○○
          及共同被告梁水盛、李秋陽、林松地、未○○】：
          共同被告李秋陽於偵查中陳稱：「八十二年底，因
            新禾建設公司建案銷售不佳致新禾建設周轉不靈而
            跳票，臺中四信總經理梁水盛指示以由另一建商承
            接方式辦理，以減少臺中四信之損失，由於唐志恒
            與未○○係學長關係，且未○○與本建案亦有投資
            ，經未○○同意後，乃與我本人及總經理梁水盛協
            議同意，由未○○承接前述建案並變更貸款義務人
            及借新還舊等方式承擔前述土地擔保貸款二億五千
            九百萬元，我即指示分社放款業務人員林松地、陳
            鴻生等人辦理承受擔保貸款之各項手續，後因我本
            人於八十三年五月間即奉令至南屯分社擔任經理，
            故後續佳作建設辦理各項貸款之事宜，均由接任經
            理之陳明正負責」等語【詳臺灣臺中地方法院檢察
            署八十九年度偵字第二Ｏ五二四號偵查影卷第六十
            至六四頁】。
          共同被告未○○於調查局陳稱：「新禾建設公司負
            責人唐志恒在八十二年間，興建坐落臺南縣六甲鄉
            ○○○段六八至一三三等土地之工程案，曾向我借
            貸二百五十萬元，因推案不佳而停工，其曾以上開
            土地向臺中四信辦理融資貸款二億餘元，無力清償
            ，故臺中四信總經理梁水盛即主動找我商議，看我
            是否能承接興建事宜，並告知我臺中四信可以配合
            利用建築融資方式繼續興建」；「建築融資依工程
            進度分四期核放，金額共計七千八百萬元」等語【
            詳臺灣臺中地方法院檢察署八十九年度偵字第二Ｏ
            五二四號偵查影卷第五六至五九頁】。
          被告Ｄ○○於調查局陳稱：「由於財政部規定社員
            有擔保品貸款不得超過二千萬元，而未○○、賴資
            生及庚○○等三人欲以前述建案土地擔保貸款金額
            均超過二千萬元之規定，所以渠等與總經理梁水盛
            達成協議後，由未○○等三人分別找『人頭』向分
            社辦理貸款，總經理並交待相關分社承辦人員配合
            辦理授信業務，上情我均有參與，但因放款額度超
            過二千萬元以上，尚須授信審議委員會審議通過，
            惟我並非授信審議委員會委員，無權過問，致上述
            不符規定貸款行為，我均係奉總經理指示配合辦理
            」等語【詳法務部調查局中部地區機動工作組八九
            振法二Ｏ七四八號影卷第十一至十五頁】。
          由此可見，被告辛○○、Ｄ○○均係受臺中四信全
            體社員之委託，分別負責審核、徵信、估價及經辦
            佳作建設公司案建築融資貸款業務之人，渠等僅為
            解決新禾建設公司之呆帳，即共同基於意圖未○○
            不法利益及損害臺中四信利益之犯意聯絡，由梁水
            盛及李秋陽遊說佳作建設公司負責人未○○繼續承
            接上述建案中之七十五戶及部分債務，並由臺中四
            信配合以核貸建築融資七千八百萬元，致生損害於
            臺中四信及全體社員之財產及利益。
        (3)佳作建設公司案分戶貸款部分【被告辛○○、丁○○
          、Ｄ○○及共同被告陳明正、賴奇瑞、乙○○、張明
          義、林仁雄、未○○】：
          被告辛○○為臺中四信理事主席、被告丁○○自八
            十四年三月十日至八十六年十月十五日止，擔任臺
            中四信總經理【原係理監事，八十四年三月十日起
            任總經理】、被告Ｄ○○自八十年十二月一日至八
            十五年二月二十八日止，擔任係臺中四信管理部副
            總經理、共同被告乙○○於八十二年三月一日至八
            十五年三月間為臺中四信總社業務室經理，負責有
            關徵信、估價等業務；共同被告卯○○為總社房地
            估價人員，經手佳作建設公司分戶貸款，負責擔保
            放款的擔保品估價工作，如房屋之鑑價；共同被告
            賴奇瑞於八十四年六月一日調任北臺中分社襄理兼
            任放款課長，審核經辦人員所陳報之放款資料；被
            告林仁雄於八十四年七月一日至八十五年四月十四
            日，在北臺中分社擔任放款主辦，負責佳作公司分
            戶貸款，有臺中四信人事【個人】動態紀錄表附於
            本院九十年度重訴字第一四二九號刑事影卷及九十
            三年度重訴字第二二五號刑事卷可稽。被告乙○○
            、賴奇瑞、林仁雄、卯○○四人於前開任職期間內
            ，確曾參與上開共同被告未○○佳作建設公司分戶
            貸款案之相關貸款業務，復經其等分別於調查站詢
            問、檢察官偵訊及本院調查、審理時坦承不諱，並
            有相關之不動產抵押物調查表、信用調查表、借款
            申請書等附卷足憑，足認被告辛○○、丁○○、江
            維清、賴奇瑞、林仁雄、卯○○等人均係受臺中四
            信全體社員之委託，分別負責審核、徵信、估價及
            經辦佳作案分戶貸款業務之人。
          被告Ｄ○○於調查局陳稱：「由於財政部規定社員
            有擔保品貸款不得超過二千萬元，而未○○、賴資
            生及庚○○等三人欲以前述建案土地擔保貸款金額
            均超過二千萬元之規定，所以渠等與總經理梁水盛
            達成協議後，由未○○等三人分別找『人頭』向分
            社辦理貸款，總經理並交待相關分社承辦人員配合
            辦理授信業務，上情我均有參與，但因放款額度超
            過二千萬元以上，尚須授信審議委員會審議通過，
            惟我並非授信審議委員會委員，無權過問，致上述
            不符規定貸款行為，我均係奉總經理指示配合辦理
            」等語【詳法務部調查局中部地區機動工作組八十
            九振法二Ｏ七四八影卷第十一至十五頁】。共同被
            告卯○○於調查局陳稱：「我約於九月間接獲北臺
            中分社提報前述【佳作建設公司綺麗家園】分戶貸
            款案，隨即我即與莊大慶及乙○○經理南下至現場
            查勘，經向現場附近加油站員工詢問附近三樓透天
            厝每棟行情價格，獲知依面臨道路之不同，價格約
            為四百五十萬至六百五十萬元不等，約隔一週後，
            副總經理Ｄ○○要求我與莊大慶再次至現場勘查，
            勘查結果仍訪得巿價行情為四百五十萬元至六百五
            十萬元不等，佳作建設公司負責人未○○及另一名
            男子【姓名不詳】到辦公室提供乙份買賣契約書與
            收發賴玉貞，由渠轉交與我，並轉知該建案面臨四
            十米道路之房屋買賣價格為八百五十萬元，希能以
            該買賣價格八百五十萬元做為市價之估價額度，當
            天乙○○及Ｄ○○適逢休假，我不敢同意，丁○○
            總經理約於上午十一時，叫我與莊大慶進入渠辦公
            室，問我為什麼佳作建設公司案還沒做？我即回答
            ，江經理及戴副總告知我該案等他們上班後再行處
            理，惟丁○○總經理告訴我面臨四十米道路用八百
            五十萬元做沒關係，有事情他會負責，我與莊大慶
            沒有回答渠即退出辦公室，事後我氣不過，於星期
            一即遞辭呈，後來，乙○○及戴穗豐來找他，將辭
            呈撕掉，表示希望仍以買賣契約八百五十萬來做，
            但我不同意並再次請辭，乙○○與Ｄ○○始表示已
            協調【與誰協調不清楚】同意將面臨四十米道路之
            房屋市價認定為六百五十萬元，其乃勉強予以同意
            製作信用調查資料表，但因為作業量太大，我乃商
            請莊大慶、施文雄及陳皇昊幫忙製作，最後再由我
            檢視無誤後加蓋其本人印章」；「面臨四十米道路
            房屋計二十戶，時價為六百五十萬元；面臨八米巷
            道房屋計二十戶，時價約五百五十萬元，其餘面臨
            六米巷道房屋時價四百五十萬元。上述時價區分情
            形係由乙○○、戴穗豐與我共同決定」等語【詳臺
            灣臺中地方法院檢察署八十九年度偵字第二Ｏ五二
            四號偵查影卷第九一至九四頁）。共同被告乙○○
            於調查局陳稱：「卯○○的確受壓力，因其關係才
            留任」；「當時我因請假，實際發生之情形我並不
            清楚，惟事後我仍以渠訪價之六百五十萬元同意張
            明義之估價，並予以留任」等語【詳法務部調查局
            中部地區機動工作組八十九振法第二Ｏ七四八影卷
            第二七頁）；其於本院審理時陳稱「本件標的興建
            過程中他有去過現場，Ａ○○、申○○、卯○○他
            們也有去，他是他們的主管，他和他們工作之間並
            沒有重疊，但他要實質審核他們的估價資料，他們
            呈給單位，單位蓋章後再報到他那裏，他審核後再
            呈副總，最後給總經理」等語【詳本院九十年度易
            字第一三四三號刑事影卷第十一頁】。共同被告陳
            清修於調查局陳稱：「約於八十四年六、七月間本
            興建案即已完工，並開始辦理分戶貸款，原先臺中
            四信係要我向南部其他金融行庫辦理，惟經我多方
            洽談均無結果，乃再與臺中四信代總經理丁○○及
            陳明正等人研商分戶貸款事宜，討論結果仍決定續
            向四信辦理分戶貸款，但因礙於授信規定同一法人
            借款金額之上限為一億二千萬元，丁○○二人遂商
            請我提供人頭戶據以辦理分戶貸款，而四信將配合
            每名人頭戶以分社經理權限最高限額六百萬元之額
            度予以貸款，共計貸放約一億四千萬元」等語【詳
            臺灣臺中地方法院檢察官八十九年度偵字第二Ｏ五
            二四號偵查影卷第五六至五九頁】。共同被告林仁
            雄於調查局陳稱：「我係依據四信北台中分社經理
            陳明正轉達總經理丁○○指示，要求將佳作建設前
            向四信借貸共約二億四千餘萬元，按面積及座落位
            置價值之比例攤算至『綺麗家園』之七十五戶建物
            【含土地】，以利佳作建設銷售房屋還清貸款，至
            於分戶貸款額度是否合理則未予考慮【因額度係由
            總社核定】」；「我前述承辦佳作建設案向四信辦
            理約二億四千餘萬元之分戶貸款，皆依往例由四信
            總社總經理【由丁○○代理】裁定後，我據以辦理
            相關之對保、撥款」；「佳作案中之佳作建設公司
            【由未○○代理】，陳榮信、馮秀娥、顏銀鋒、馮
            慶文、廖文良等人皆係由我本人負責對保，我皆要
            求上述借款人親自到場【在四信北台中分社】，並
            提供身分證核對無誤後親自簽名」等語【詳臺灣臺
            中地方法院檢察署八十九年度偵字第二Ｏ五二四號
            偵查影卷第八三至八七頁】。共同被告賴奇瑞於調
            查局陳稱：「四信規定一定要辦理對保，此案係由
            經辦人林仁雄與借款人辦理對保手續，由於借款人
            較多所以應是陸續來本社辦理對保手續，而借款人
            必須本人親自簽名」；「據我所知，該案未○○等
            人與公司上層關係良好，會要求經辦人員儘速完成
            手續，而四信慣例是以建物完成後之抵押貸款清償
            先前之土地及建築融資，且為免事後土地、建物分
            屬不同所有人時追償會有困擾，故本核貸案勢在必
            行，至於是否辦妥相關設定始放款，我並未注意，
            如無亦應由經辦人負責，相關資料經辦人員都應準
            備妥當後才交主管我決裁。我僅核對約定書、借款
            書、本票等金額是否正確相符，由於本核貸案勢在
            必行，所以我只是配合蓋章通過」等語【詳臺灣臺
            中地方法院檢察署八十九年度偵字第二Ｏ五二四號
            偵查影卷第六六至七十頁】。共同被告陳明正於調
            查局陳稱：「本社之前辦理多筆貸款共二億五千萬
            元與新禾建設公司【後轉為佳作建設公司】，故我
            認為總社為保全債權，批准此次貸款有政策性之考
            量」；「本貸款案因屬借新還舊及抵押貸款，故僅
            考慮擔保物價值，並不在乎借款人的債信問題。又
            因佳作建設公司、邱世昌及廖文良之貸款係為償還
            新禾建設公司前已在本社貸款之二億五千萬元，故
            未確實作好徵信工作」等語【詳臺灣臺中地方法院
            檢察署八十九年度偵字第二Ｏ五二四號偵查影卷第
            七一至七四頁】；其於檢察官訊問時陳稱：「建築
            融資時是當經理，土地分割時也是其所承辦。分戶
            貸款皆清楚，是他當時用分戶貸下去的」等語【詳
            臺灣臺中地方法院檢察署八十九年度偵字第二Ｏ五
            二四號偵查影卷第一三Ｏ頁】；其於本院審理時陳
            稱：「於八十三年四月調任北臺中分社經理，前任
            是李秋陽，其接手時本案是新禾建設公司要轉貸佳
            作建設公司的時候，他有配合總社看現場，轉貸時
            有和估價人員去現場，有副總經理、總經理及業務
            主管等語【詳本院九十年度易字第一三四三號刑事
            影卷第九至十四頁】綜合上述供詞以觀，足認本件
            佳作建設公司分戶貸款案，係臺中四信理事主席周
            賜斌、總經理丁○○、副總經理Ｄ○○、經理江維
            清與被告未○○協議以借新款還舊債、並以借用人
            頭戶分散貸款、集中使用之方式，將佳作建設公司
            前向臺四信借貸共約二億多元，按面積及坐落位置
            價值之比例攤算至「綺麗家園」之七十五戶建物【
            含土地】，以利佳作建設公司還清貸款，並指示共
            同被告陳明正、賴奇瑞、林仁雄、卯○○等人配合
            辦理。共同被告卯○○、乙○○與被告Ｄ○○並共
            同決定前開房屋分別以四百五十萬元至六百五十萬
            元作為核貸之依據；被告何明正、賴奇瑞、林仁雄
            則配合臺中四信高層指示，就徵信、對保等僅作形
            式上之審核。
          佳作公司分戶貸款之每戶估價、貸放金額如下：
            I龜子港290-316 號房屋十四棟，每棟時價六百五
              十萬元，每戶貸放四百五十萬元，共十四戶，計
              六千三百萬元。
            II龜子港276-28 6號房屋六棟，每棟時價六百五十
              萬元，每戶貸放四百二十萬元，共六戶，計二千
              五百二十萬元。
            III龜子港288 巷兩旁，每棟時價五百萬元，每戶貸
              放三百二十萬元，共二十戶，計六千四百萬元。
            Ⅳ龜子港288巷1、2、3拱，每棟時價四百五十萬元
              ，每戶貸放二百七十萬元，共三十五戶，計九千
              四百五十萬元，合計二億四千六百七十萬元。
          此有臺中四信信用調查資料表、借款申請書、四信
            徵信報告表、借款申請書撥款專用等在卷可憑。共
            同被告卯○○於鑑估每棟透天厝時價時，僅訪查附
            近一加油站員工表示，此地透天厝每棟四百五十萬
            元至六百五十萬元，即草率以四十米道路、八米巷
            道、六米巷道作為估算標準，與臺中四信八十二年
            三月十七日理事會通過之不動產估價辦法第五條規
            定：建物時價之認定以鄰近類似地段最近一年內之
            時價買賣、拍賣或標售價格，土地於一年內取得者
            ，其實際買賣成交價格，無一年內買賣成交價者，
            得經實地調查作成訪價記錄於可能容易成交價格之
            八成範圍內認定，顯有不符，此並經台中四信稽核
            室於查核報告中作出明白之指正，有該份報告書附
            於法務部調查局中部地區機動工作組八十九振法二
            Ｏ七四八號影卷足參。又共同被告未○○於調查局
            陳稱：「新禾建設承建本興建案時，股東林庚申【
            前立法委員】曾投資約一億元，之後因無法繼續興
            建，林庚申便將土地予以分割並過戶至渠等股東名
            下，因此我承接本興建案時，係由林庚申將其名下
            所有之七十七筆土地轉過戶至我名下，並由我承受
            該土地之貸款約一億零五百萬元，另需清償新禾建
            設倒閉後所積欠四信的六個月利息約五、六百萬元
            ，故初步概算結果，我所概括承接每坪土地成本約
            八萬元，若再加上興建費用，則每戶成本約二百五
            十萬元至三百二十萬元之間【視鄰近省道遠近而定
            】，因此於興建完成時，每戶【三樓透天厝】若能
            以平均價格三百萬元至四百萬元之價格銷售，則有
            利可圖，所以我才決定予以承接續建事宜」等語【
            詳臺灣臺中地方法院檢察署八十九年度偵字第二Ｏ
            五二四號偵查影卷第五六至五九頁】。又以臺南縣
            六甲鄉○○○路二八六號建物為例，該屋正面面鄰
            龜仔港路，自屬該批建案中較有價值者，而該屋座
            落土地面積為七十八平方公尺即約二三點六坪，主
            建物及附屬建物面積共為一七三點五平方公尺，即
            約五十二點五坪，以土地成本以每坪七萬元估算【
            以法務部調查局中部地區機動工作組影卷附北臺中
            四信查核報告書內中國建經鑑價報告估算】，透天
            厝建物成本約每坪三點五萬【此建物成本乃以在建
            築實務上，中等以上品質之價格及參酌卷內資料核
            計】。估算土地價值為合理時價約一百六十五萬二
            千元，建物價格為一百八十三萬七千五百元，合計
            為三百四十八萬九千五百元，加上一般建築業合理
            利潤百分之二十五，為四百三十六萬一千八百七十
            五元，臺中四信對於七十五戶之分戶貸款，則分為
            四種價格：I四百五十萬元乘以零點六即二百七十
            萬元。II五百萬元乘以零點六四即三百二十萬元。
            III六百五十萬元乘以零點六四即四百二十萬元。Ⅳ
            六百五十萬元乘以零點六九即四百五十萬元。故按
            照一般銀行實務，房屋貸款為總價之七折，若依四
            百三十六萬一千八百七十五元乘以零點七即三百零
            五萬三千三百十二點五元，根本不可能貸超過四百
            萬元，佐以共同被告未○○上開於調查局陳稱：就
            房價成本與銷售價格所言：「若再加上興建費用，
            則每戶成本約二百五十萬元至三百二十萬元之間【
            視鄰近省道遠近而定】，因此於興建完成時，每戶
            【三樓透天厝】若能以平均價格三百萬元至四百萬
            元之價格銷售，則有利可圖」等語，核與前開估算
            相近，益證本件分戶貸款案房地價值之估算，顯有
            故意高估而填載不實之情形。
          佳作建設公司分戶貸款案核貸之前，佳作建設公司
            於臺中四信開立之支票存款戶，已自八十四年七月
            三十一日起，陸續退票，其中之貸款戶即佳作建設
            公司之人頭戶邱世昌、廖文良分別於八十三年八月
            十二日、八十四年十二月二十三日亦有銀行退票之
            不良紀錄，有中央存款保險股份有限公司金檢紀錄
            在卷；而本貸款案之其餘貸款戶除未有所得資料者
            外，年收入均屬微薄，如貸款戶林斌福八十三年全
            年綜合所得為二十四萬三千元，八十四年所得為二
            十八萬六千元；貸款戶陳榮信八十三年全年綜合所
            得為二十八萬四千二百零八元，八十四年所得為四
            十一萬一千九百十三元；貸款戶羅金珠八十三年全
            年綜合所得為五十八萬九千零九十元，八十四年所
            得為五十九萬三千七百九十三元；貸款戶馮秀娥八
            十三年全年綜合所得為十萬零八百元，八十四年所
            得為三十五萬零九百零四元；貸款戶顏銀鋒八十三
            年全年綜合所得為二十八萬五千元；貸款戶馮慶文
            八十三年全年綜合所得為九千八百十一元，八十四
            年所得為四千一百三十九元；貸款戶楊德一八十三
            年全年綜合所得為十八萬三千八百三十三元，八十
            四年所得為十五萬零三百六十七元；貸款戶楊才奇
            八十三年全年綜合所得為四十八萬九千九百六十四
            元，八十四年所得為八十四萬零八百元；貸款戶林
            素琴八十三年全年綜合所為十五萬五千元，八十四
            年所得為四萬一千元，此分別有財政部國稅局各分
            局分別函覆之其等八十三年、八十四年綜合所得結
            算申報書及核定通知書影本【詳附本院九十年度重
            訴字第一四二九號刑事影卷（二）】可稽，足認該
            等貸款戶或無所得、或所得極其微薄、或當時已有
            退票記錄，債信已屬不良，共同被告林仁雄竟未於
            徵信資料上為明確之記載，對保時亦未詳加詢問，
            並讓其等互為連帶保證人，而共同被告賴奇瑞亦僅
            作形式上之核章，顯然均已違反信用合作社前開應
            確實辦理徵信之相關規定。
          佳作建設公司分戶貸款之人頭戶，係由共同被告陳
            清修提供親友、員工或包商等十五人名義申請借款
            ，並經渠等同意親自分別與共同被告林仁雄、證人
            吳錫榮辦理對保等事實，業據共同被告未○○於調
            查局陳稱「因礙於授信規定同一法人借款金額之上
            限為一億二千萬元，丁○○等二人遂商請我提供人
            頭戶據以辦理分戶貸款，而四信將配合每名人頭戶
            以分社經理權限最高限額六百萬元之額度予以貸放
            ，共計貸放約一億四千萬元。」；「【前述你提供
            人頭戶據以向四信辦理分戶貸款，共計有若干人頭
            戶？】計有林慧、林斌福、張惠美、沈春灶、陳榮
            信、馮秀娥、顏銀鋒、馮慶文、廖文良、許煥交、
            羅金珠、邱世昌、楊德一及楊奇才等十四人。」；
            「【前述十四名人頭戶提供渠等名義擔任借款人，
            是否確有經渠等之同意？有無依規定完成對保用印
            手續？】有的，確有經渠等之同意且依規定完成對
            保用印手續。」；「【請詳視上述林斌福等人調查
            筆錄中供稱，渠等並未同意擔任借款人，與你前述
            不符，你如何解釋？】前述人員擔任名義借款人，
            均親自到四信完成對保、用印手續，渠等為何如此
            供述，我不清楚」等語【詳臺灣臺中地方法院檢察
            署八十九年度偵字第二Ｏ五二四號偵查影卷第五六
            至五九頁）；於檢察官偵查中陳稱：「【陳榮信、
            張惠美、馮秀娥、馮慶文、顏銀鋒、邱世昌、楊德
            一借款是你接洽？】是。」；「【兩次貸款均有向
            當事人講過？】員工應該都知道，包商有些不知道
            。建築融資是用我太太名字，只有分戶貸款時才用
            當事人名字」等語【詳臺灣臺中地方法院檢察署八
            十九年度偵字第二Ｏ五二四號偵查影卷第一二八至
            一三Ｏ頁】；於本院審理時陳稱「【貸款完成後，
            四信撥入戶頭多少錢？】分戶貸款轉帳我的戶頭二
            億三千多萬元，沖銷原已欠四信的貸款只剩不到一
            千多萬元。」；「【分戶貸款的十五人是否你提供
            給四信的？】分戶貸款的貸款人事先他們都知道，
            他們有的是承辦人，有的是工地現場負責人，有的
            是經理，有的是股東，有的是承辦人員找來的我不
            認識」等語【詳本院九十年度易字第一三四二號刑
            事影卷第九至十四頁】；「【有沒有經過他們的同
            意辦理分戶貸款？】都有經過他們本人的同意，南
            部部分是陳榮信、馮秀娥他們詢問，貸款手續都是
            陳榮信及馮秀娥主辦，他們本身都有同意，且由他
            們親自到台中四信辦理對保手續」【詳本院九十年
            度重訴字第一四二九號刑事影卷（一）第一至七頁
            】；「當時因為林斌福、楊才奇、林素琴他們是以
            借款人的身分借款，並未辦理過戶給他們，他們是
            公司名義上的股東，之前他們配合辦理了很多貸款
            ，他們怕登記在他們名下以後無法辦理購屋首次貸
            款，是我提供擔保過戶在我的名下或是佳作公司的
            名下還要查證，當時有說貸款的利息均有公司給付
            」【詳本院九十年度重訴第一四二九號刑事影卷（
            一）第四六至六十頁】；「【陳榮信等十五位人頭
            戶是否你找的？】是的，但其中有一位馮秀娥自己
            找來的【名字我忘記】，以外都是我找公司的員工
            及小包擔任人頭」【詳本院九十年度重訴字第一四
            二九號刑事影卷（二）第二至七頁）；「用他們的
            名義貸款時，我也將房子過戶到他們的名下，而且
            是由他們自己去辦貸款的」等語【詳本院九十年度
            重訴字第一四二九號刑事影卷（二）第二十至二四
            頁】；「【對證人林斌福、林素琴、張惠美．．．
            所述有何意見？】當時我也有把產權轉給他們，並
            沒有藉由貸款牟利」【見本院九十年度重訴字第一
            四二九號刑事影卷（二）第二二頁】。證人吳錫榮
            於本院審理時結證稱：八十三、四年間，伊在四信
            上班，擔任外務，因為當時四信長官林仁雄很忙，
            所以南部的對保手續由伊前往辦理，對保時，伊都
            拿契約書給他們親簽，印章是他們自己拿出來蓋的
            ，伊是在一天內解決所有對保手續，約有十個人左
            右，都經過本人同意等語【詳本院九十年度重訴字
            第一四二九號刑事影卷（二）第十一至十五頁】，
            並經證人即人頭戶林慧、林斌福、張惠美、沈春兆
            、陳榮信、羅金珠、馮秀娥、顏銀鋒、馮慶文、廖
            文良、邱世昌、楊德一、楊才奇、林素琴於本院審
            理時結證屬實【見本院九十年度重訴字第一四二九
            號刑事影卷（一）第六九至七三頁】，渠等與共同
            被告未○○之關係、所貸得之金額及移轉登記之房
            屋數詳如附表二所示。證人陳榮信、馮秀娥、顏銀
            鋒、馮慶文、廖文良、楊德一另供述：共同被告陳
            清修有欠其等薪資或工程款未付，未○○說一個月
            後會再過戶回公司，貸款下來會先清償欠款等語。
            而證人馮慶文證稱貸款後曾返還其二、三百萬元外
            ，其餘證人均未證稱獲得償還任何款項。又佳作建
            設公司案分戶貸款先後於八十四年十月十六日核貸
            予馮慶文、馮秀娥、顏銀鋒及陳榮信四戶計二千五
            百二十萬餘元；同年十一月三十日核貸佳作建設公
            司一億五千四百四十萬餘元；八十五年一月八日至
            八十五年一月十日核貸林慧、林斌福等二十五戶計
            六千七百萬餘元，合計撥貸二億四千六百七十萬元
            ，而前開金額均再轉入佳作建設公司臺中四信北臺
            中分社活期帳號Ｏ六Ｏ三Ｏ二號帳戶內，並由共同
            被告未○○支用及負責繳交貸款利息，而順利將前
            述建築融資及債務轉嫁予人頭戶，有中央存款保險
            公司金檢紀錄及臺中四信個人交易明細一覽表在卷
            可憑。上開分戶貸款於八十五年一月八日核放後，
            同年一月三十日共同未○○即無力繳息造成延滯，
            至八十五年五月二十日方送總社以逾期處理程序轉
            列催收款項並將前述擔保物聲請強制拍賣，延至八
            十六年一月十四日取得執行命令，惟前述佳作建設
            公司擔保物早已滯銷無人問津，致生損害於臺中四
            信全體社員之權益。
          中央存款保險股份有限公司於檢查臺中四信後，就
            本件佳作建設公司分戶貸款案所提出之金檢報告，
            認為本案之核貸過程有如下之缺失：
            I未對借戶之財、資力及興建能力審慎評估，並深
              入瞭解房屋之市場性；借戶佳作建設公司於該社
              開立之支票存款戶，自八十四年七月三十一日陸
              續退票後辦理註銷，其關聯戶邱世昌【八十三年
              八月十二日】、廖文良【八十四年十二月二十三
              日】等二戶亦有不良紀錄，債信已貶落，皆未於
              徵信報告詳加敘明供審核之參考，致貸放後未久
              即告全數延滯【繳息至八十五年一月三十日】，
              且所建房屋均未出售【為辦理融資將部分房屋過
              戶予該公司董事、職員本人或其親屬】，徵信工
              作流於形式。
            II八十四年十一月三十日所撥貸佳作建設公司一億
              五千四百四十萬元，未於貸放日清償原該擔保品
              前順位借款一億三千五百七十萬元，遲至次日【
              八十四年十二月一日】才辦理清償，八十五年二
              月十二日辦理前順位抵押權塗銷，除有虛增存、
              放款，粉飾業績之嫌外，八十四年十一月三十日
              當日對佳作建設公司放款，依其不動產鑑估放款
              值扣除原前順位貸款後，抵押不足值一億三千五
              百七十萬元部分形同無擔保放款，與該社社員代
              表大會對同一法人無擔保放款最高限額三千萬元
              決議不符。
            III八十五年一月八日以後核貸之放款，其中邱世良
              、羅金珠、林素琴等十戶每戶五百九十萬元，合
              計五千九百萬元，以分社經理權限核貸【依該社
              分層負責辦法授權單位經理核貸擔保放款最高額
              度六百萬元】，有分散貸款以規避授信規定之情
              事。Ⅳ各戶貸款利息皆由佳作建設公司繳納，有
              分散貸款集中使用之情事。
          綜合上情，足認本件佳作建設分戶貸款案，係被告
            即臺中四信理事主席辛○○、總經理丁○○、副總
            經理Ｄ○○、與共同被告即經理乙○○與共同被告
            未○○協議以借新款還舊債、並以借用人頭戶分散
            貸款、集中使用之方式，將佳作建設公司前向臺中
            四信借貸共約二億四千七百萬元，按面積及坐落位
            置價值之比例攤算至「綺麗家園」之七十五戶建物
            【含土地】，以利佳作建設公司銷售房屋還清貸款
            ，並指示共同被告賴奇瑞、林仁雄、卯○○等人配
            合辦理。該地房價經核算其房地成本並加計利潤後
            ，每戶約三百五十萬至四百五十萬之間；共同被告
            卯○○、乙○○與被告Ｄ○○至現場查估後，竟共
            同決定前開房屋分別以四百五十萬元至六百五十萬
            元作為核貸之依據，而由共同被告卯○○將此不實
            之金額登載於臺中四信信用調查資料表，再由共同
            被告張維清、被告Ｄ○○、梁水盛層層核章；共同
            被告賴奇瑞、林仁雄則配合四信高層指示，於該等
            貸款戶林慧等人或無所得、或所得極其微薄、或當
            時已有退票記錄，債信已屬不良，共同被告林仁雄
            竟未於徵信資料上為明確之記載，對保時亦未詳加
            徵信，僅作形式上之審核，共同被告賴奇瑞亦僅作
            形式上之核章。其等均明知借戶利用人頭「分散貸
            款，集中使用」者，係規避授信限額相關規定，且
            人頭借戶非貸款之實際使用人，對貸款事項多漠不
            關心時，雖為名義上之債務人，但多無履行債務之
            意願，影響債權之實現，而真正貸款使用人因非名
            義上之債務人，又可規避契約上之責任，徒生權利
            義務之爭議。同時分散貸款集中使用，使金融行庫
            資金，貸放予少數集團或關聯戶，風險過度集中，
            此屢為主管機關於金融檢查時列為不合貸款業務規
            定項目。貸款業務承辦人發現有此情形，尤應對各
            借戶確實對保徵信，以確知各借戶確有貸款之用途
            及需要，並確保借戶有足夠之資金及信用。借戶因
            故未能清償要求辦理轉期者，其轉期之申請依一般
            授信程序辦理。亦即借新還舊案件【即轉期案件】
            應依一般貸款授信程序，重新對保、徵信、鑑價，
            以正確評估債務人之信用現況，及評估抵押品現時
            之價值是否足供擔保，以確保債權之履行，且對於
            繳息不正常之不良債信之債權，不應予以借新還舊
            ，借新還舊案件若審核不實，除影響對於現有債務
            之信用評估外，並將因而延誤採取債權保全及債務
            催收之措施等函示，竟仍不知為臺中四信嚴格把關
            ，草率行事，難認其等主觀上無不法之意圖。是被
            告辛○○、丁○○及Ｄ○○上開辯解，均係事後卸
            責之詞，不足採信，事證明確，被告辛○○、何成
            文、Ｄ○○及共同被告乙○○、賴奇瑞、林仁雄、
            卯○○、未○○上開犯行，均堪以認定。
      (三)唐京建設公司案部分【被告辛○○、Ｄ○○、壬○○、
        癸○○、申○○及共同被告梁水盛、江政智、乙○○、
        莊大慶、Ｂ○○】：
        1.訊據被告辛○○、Ｄ○○、壬○○、癸○○、申○○
          均矢口否認有為唐京建設公司部分之背信犯行，被告
          辛○○辯稱：唐京建設公司相關貸款案，均係由前總
          經理梁水盛接洽，伊並未與貸款人或唐京建設公司人
          員接觸，縱該貸款案嗣後經總社授信審議委員會審核
          通過，此係授信審議委員會眾委員之合議結果，並非
          伊個人意見，伊只是依法代表授信審議委員會對外為
          意思表示而已。且伊雖擔任臺中四信之理事主席及總
          社授信審議委員會之審議委員，然伊同時獲選為臺中
          市議員，平日須至議會開會並進行選民服務，事務十
          分繁忙，故伊雖曾參加臺中四信總社放款審議委員會
          之貸款案審議，然常僅係到場而已，並未積極主動對
          貸款案為具體指示等語；被告Ｄ○○辯稱：唐京建設
          公司貸款案，係由臺中四信總社總經理梁水盛遊說唐
          京建設公司負責人Ｂ○○承接該建築案。Ｂ○○與總
          經理梁水盛協商貸款事宜後，由總經理梁水盛指示復
          興分社承辦該貸款案。復興分社依據臺中四信貸款之
          規定辦理估價、對保等手續後始准予核貸，伊擔任副
          總經理，無權核准該貸款案，亦未參與協商如何高估
          擔保品及違法貸款等語；被告壬○○辯稱：唐京建設
          公司貸款案是臺中四信南屯分社的呆帳，伊當時為復
          興分社經理，南屯分社的呆帳與伊無關，伊不可能也
          無必要遊說唐京建設公司Ｂ○○承接興建上開建案以
          解決呆帳。事實上係唐京建設公司Ｂ○○與總社總經
          理梁水盛協議貸放建築融資一億九千五百六十萬元及
          土地抵押貸款七千六百萬元，總經理梁水盛始要求復
          興分社配合辦理唐京建設公司建築融資案，並將貸款
          作業由南屯分社移至復興分社接辦。伊受命配合辦理
          本件「唐京理想家」建築融資案時，銷售量已達六成
          五，應有足夠之擔保，並有上開土地為副擔保，要無
          致生損害於復興分社之虞。陳秋琳係唐京建設公司股
          東，亦係上開一億九千五百六十萬元建築融資之借款
          人。八十三年十一月間，唐京建設公司負責人Ｂ○○
          按建築進度申請二千萬元後，Ｂ○○自覺一千零六十
          萬元尚無急需，故請求延後核撥。嗣同年十二月間，
          唐京建設公司所蓋的文山理想家大樓工程進度，已達
          內外修繕階段，始申請核撥一千零六十萬元，待錢撥
          出後才發現原來的申請書遺失，承辦人申○○乃通知
          借款人陳秋琳補具申請書，惟為陳秋琳所拒，被告陳
          雲昌只得自請處分，並於八十四年二月十四日，將上
          開款項包括利息全部收回。本件貸款糾紛實係臺中四
          信派係傾軋，加上遺失借款申請書無法補提所致。伊
          於八十四年五月二十七日已被調離臺中四信復興分社
          ，此後所發生之問題，伊並不知情，亦未參與等語；
          被告癸○○辯稱：唐京建設公司貸款案是由臺中四信
          總社總經理梁水盛遊說唐京建設公司負責人Ｂ○○承
          接該建築案。Ｂ○○與總經理梁水盛協商貸款事宜後
          ，由總經理梁水盛指示復興分社承辦該貸款案，復興
          分社依據四信貸款之規定辦理估價、對保等手續後，
          始准予核貸，伊僅係小職員，無權核准該貸款案，伊
          只辦理營建融資部分，至於分戶貸款時已經離開復興
          分社，辦理營建融資時，皆有與借款人親自辦理對保
          手續、徵信查詢，並簽妥約定書，並無背信或偽造文
          書之不法犯行；被告申○○辯稱：唐京建設公司貸款
          案貸放的第一次週轉金，係由被告癸○○承辦，伊依
          對保約定書第一條及第二十三條之規定，無庸重複對
          保，是第二次建築融資，並無需再次對保，且估價是
          總社職權，並非復興分社職權，伊僅係低層的承辦人
          員，「只對印，不對人」，此方式亦係臺中四信所同
          意，並由約定書明文規定，伊亦無偽造文書的客觀行
          為及主觀犯意。本案係借新償舊，臺中四信為解決呆
          帳，故會有此措施，且擔保品亦屬足夠，伊並無明知
          不法仍予以核放貸款的情事等語。
        2.被告辛○○自八十一年間至八十七年四月一日止，擔
          任臺中四信理事主席；Ｄ○○自八十年十二月一日至
          八十五年二月二十八日止，擔任係臺中四信管理部副
          總經理，自八十五年三月一日至八十七年八月一日止
          ，擔任臺中四信營業處副總理；壬○○自八十二年三
          月一日至八十四年五月二十六日擔任臺中四信復興分
          社經理；癸○○自八十二年八月一日至八十四年五月
          二十六日止，擔任臺中四信復興分社助理員、辦事員
          ，代理課長主辦放款業務；申○○自八十二年十一月
          二日至八十五年十月三十一日止，擔任臺中四信復興
          分社辦事員，負責放款、出納等業務；共同被告江政
          智【已死亡】為臺中四信復興分社副理；乙○○、莊
          大慶【業經檢察官為不起訴處分】係臺中四信總社業
          務部經理及不動產擔保物估價調查員，有渠等之人事
          【個人】動態紀錄表附卷可稽，是渠等均為受臺中四
          信全體社員委託，負責審核、徵信及經辦該社放款業
          務之人。
        3.被告辛○○等人於前開任職期間內，被告辛○○、戴
          穗豊、壬○○、癸○○、申○○及共同被告梁水盛、
          江政智、乙○○、莊大慶確曾參與唐京建設公司之相
          關貸款案等情，業經被告Ｄ○○於調查局陳稱：「由
          於財政部規定社員有擔保品貸款不得超過二千萬元，
          而Ｂ○○借貸超過上述金額，所以渠與總經理梁水盛
          達成協議後，由Ｂ○○分別找「人頭」向分社來辦理
          貸款，總經理並交代各分社承辦人員配合辦理授信業
          務，上情我有參與，但因放款額度超過二千萬元以上
          ，尚需經授信審議委員會開會審議通過，但我並非審
          議委員，無權過問」【詳法務部調查局中部地區機動
          工作組八十九振法二Ｏ七四六影卷第十三至十六頁】
          ；被告壬○○於調查局陳稱：「唐京建設原先係承接
          富山建設公司向本合作社南屯分社辦理土地融資九千
          五百萬元，且造成呆帳，並由中央存款保險公司執行
          金檢結果，認定本社有重大缺失，限期改善。於是經
          由本社總經理梁水盛、副總經理Ｄ○○、業務部經理
          乙○○、催收課長子○○、南屯分社經理陳明正及我
          本人於八十三年四月十九日，在總經理室開會研議結
          果，總經理梁水盛即直接裁示由復興分社接辦建築融
          資，並於八十三年四月二十七日經由總社授信審議委
          員會審核通過。但因合作社法規定不得對法人授信，
          乃請唐京建設負責人Ｂ○○提供親友簡拔猷等十一人
          加入社員，且擔任借款人，陸續核貸二億七千餘萬元
          ，以利渠支付前述土地融資貸款及後續各期工程款，
          但最後一筆核貸給陳秋琳帳戶之一千零六十萬元，因
          借款申請書遺失，而遭總社理事主席辛○○質疑，為
          表示負責及確保債權，即向Ｂ○○收回該筆貸款【詳
          法務部調查局中部地區機動工作組八十九振法二Ｏ七
          四六影卷第十八頁】；被告癸○○於調查局陳稱：「
          唐京建設是承接富山建設於四信南屯分社貸款之建案
          ，由於富山建設倒閉後，原在南屯分社貸款變成呆帳
          ，本分社經理壬○○赴總社開會回來後指示我等原案
          由唐京建設公司接手，貸款移至本分社續辦，我遂依
          上級指示，由Ｂ○○提供之資料續辦原案之土地融資
          償還欠南屯分社之部分款項，由於建案已蓋至二樓，
          故辦理營建融資供唐京建設公司周轉。至分戶貸款時
          ，我已離開復興分社為經辦【詳法務部調查局中部地
          區機動工作組八十九振法二Ｏ七四六影卷第二十八頁
          背面】；被告申○○於調查局陳稱：「唐京建設向臺
          四信復興分社辦理融資貸款共計一億八千萬元，其中
          一億二千二百四十萬元部分是我經辦，本案原係林登
          立主辦人，後因渠升任為課長才改由我為主辦人，當
          時該案件癸○○已經至現場勘查完畢及完成建築融資
          報告書，約於八十三年四月間經由授信審核委員會審
          核通過上述貸款，依慣例由Ｂ○○自行找九名人頭戶
          擔任名義借款人，完成核貸手續再予放款」【詳法務
          部調查局中部地區機動工作組八十九振法二Ｏ七四六
          影卷第三十四頁】；共同被告乙○○於調查局陳稱：
          「唐京案徵信主辦為莊大慶，估價部門經理為我本人
          。該案我皆依徵信主辦所填註之徵信調查表作實質上
          之審核，在未有重大之差異後，即將該調查表上陳副
          總經理、總經理及理事主席審核，其中超過二千萬元
          之貸款案尚須貸款審議委員會審核才能予以放款」【
          詳法務部調查局中部地區機動工作組八十九振法二Ｏ
          七四六影卷第四二頁】；共同被告Ｂ○○於調查局陳
          稱：「理想家建設之實際負責人陳世輝是我友人，當
          時該公司在臺中市○○區○○段土地推出『文山理想
          家』建案，曾向臺中四信借貸土地融資九千五百萬元
          ，後來資金不足無力興建，乃於八十二年十二月間當
          時總經理梁水盛及協理壬○○在臺中四信總行與我協
          調，要我將前述文山理想家建案予以承接繼續興建，
          經我與陳世輝及明記營造實際負責人林清利達成協議
          後，由我本人先湊合四千萬元之土地過戶及其他代辦
          費用，另要求我提供人頭戶供四信辦理建築融資。八
          十三年五月間為配合四信之貸款作業，遂將全案由四
          信總社移至復興分社繼續申貸，並提供我本人、簡拔
          猷、施碧玲、鄭秀華、連國榮、鄭長德、劉源興、石
          松年、朱歷忠、林國泰、陳秋琳等人頭戶供四信連續
          辦理約二億六千多萬元建築融資貸款，用以償還前述
          由我承接理想家建設之債務及續推『唐京理想家』建
          案之建築融資」；「八十四年五月間本興建案完工，
          當時因唐京建設資金不足，積欠博銘營造工程款，經
          四信復興分社經理林宗成及課長林登利於八十四年三
          、四月間出面協調，要求我將本興建案之餘屋一部份
          過戶與前述營造商，且交出唐京建設公司大小章給營
          造商辦理後續完工及交屋事宜，後即因產權設定問題
          ，我本人與營造商發生糾紛，使產權不清，無法完工
          ，致無法辦理分戶貸款，至今無法解決」；「利用人
          頭戶以分散借款集中使用向四信辦理融資貸款之方式
          ，原本即是臺中四信總經理梁水盛及復興分社經理林
          振鈞與我共同協議達成之方式，且臺中四信相關核貸
          之主管也知悉」【詳法務部調查局中部地區機動工作
          組八十九振法二Ｏ七四六影卷第一至四頁】，並有相
          關之不動產抵押物調查表、信用調查表、借款申請書
          等附卷足憑，足認被告辛○○、Ｄ○○、壬○○、林
          登立及申○○等人均係受臺中四信全體社員之委託，
          分別負責審核、徵信、估價及經辦該社放款業務之人
          。
        4.被告辛○○、Ｄ○○、壬○○、癸○○、申○○既有
          參與唐京建設公司之貸款案，自應確實審慎審核、徵
          信、估價，據以核貸款項，並深知財政部依信用合作
          社法第三十七條準用銀行法第三十三條之三【八十一
          年十月三十日修正公布】規定，於八十三年六月十四
          日以臺財融第八三一九八二六六七號函示信用合作社
          對同一人或同一關係人之授信限額，對同一營利法人
          之授信總餘額最高以一億六千萬元為限，其中無擔保
          授信總餘額以三千萬元為限；臺中四信八十一年一月
          十六日，八十一年度第一次社務會議所為該信用合作
          社對每一社員之授信總額最高以八千萬元，無擔保授
          信總額最高以二千萬元為限；總經理審核有擔保品授
          信放款最高為二千萬元、單位主管【分社經理】為六
          百萬元；總經理審核無擔保授信放款最高一千萬元、
          單位主管【分社經理】授信放款最高二百萬元；臺中
          四信八十四年五月二十六日，八十四年度第五次理事
          會通過臺中四信各級人員授信權責劃分辦法規定，每
          戶授信總額在二千萬元以上，或無擔保授信在六百萬
          元以上者，送授信審議委員會核定，經授信審議委員
          會審查通過始得辦理放款；總經理授信權責每戶授信
          總額最高在二千萬元以內，含無擔保放款每戶最高在
          六百萬元以內；總經理以下各營業單位主管每戶授信
          總額最高在六百萬元以內，含無擔保放款最高在一百
          萬元以內；借戶利用人頭「分散貸款，集中使用」者
          ，係規避授信限額相關規定，且人頭借戶非貸款之實
          際使用人，對貸款事項多漠不關心時，雖為名義上之
          債務人，但多無履行債務之意願，影響債權之實現，
          而真正貸款使用人因非名義上之債務人，又可規避契
          約上之責任，徒生權利義務之爭議。同時分散貸款集
          中使用，使金融行庫資金，貸放予少數集團或關聯戶
          ，風險過度集中。故屢為主管機關於金融檢查時列為
          不合貸款業務規定項目。貸款業務承辦人發現有此情
          形，尤應對各借戶確實對保、徵信，以確知各借戶確
          有貸款之用途及需要，並確保借戶有足夠之資金及信
          用。借戶因故未能清償要求辦理轉期者，其轉期之申
          請依一般授信程序辦理。亦即借新還舊案件【即轉期
          案件】應依一般貸款授信程序，重新對保、徵信、鑑
          價，以正確評估債務人之信用現況，及評估抵押品現
          時之價值是否足供擔保，以確保債權之履行，且對於
          繳息不正常之不良債信之債權，不應予以借新還舊，
          借新還舊案件若審核不實，除影響對於現有債務之信
          用評估外，並將因而延誤採取債權保全及債務催收之
          措施等相關臺中四信貸款經辦人員所應遵守之規範。
          而被告Ｄ○○於調查局陳稱：「由於財政部規定社員
          有擔保品貸款不得超過二千萬元，而Ｂ○○借貸超過
          上述金額，所以渠與總經理梁水盛達成協議後，由賴
          資生分別找「人頭」向分社來辦理貸款，總經理並交
          代各分社承辦人員配合辦理授信業務，上情我有參與
          」【詳法務部調查局中部地區機動工作組八九振法二
          Ｏ七四六號影卷第十四頁背面】；被告申○○於調查
          局陳稱：「臺中四信對法人機構之放款，皆採利用人
          頭以借新還舊、分散借款集中使用方式辦理借款，且
          我經辦時，經理壬○○即指示我依此方式辦理」【詳
          法務部調查局中部地區機動工作組八九振法二Ｏ七四
          六號影卷第三六頁背面】；被告Ｂ○○於調查局陳稱
          ：「利用人頭戶以分散借款、集中使用向四信辦理融
          資貸款之方式，原本即是臺中四信總經理梁水盛及復
          興分社經理壬○○與我共同協議達成之方式，且臺中
          四信相關核貸之主管也知悉」【詳法務部調查局中部
          地區機動工作組八九振法二Ｏ七四六號影卷第三頁背
          面】，足認被告辛○○、Ｄ○○、壬○○、癸○○、
          申○○確係利用Ｂ○○提供人頭戶，以分散借款、集
          中使用的方式，臺中四信提供無擔保信用貸款一億九
          千五百六十萬元及土地擔保貸款七千六百萬元，合計
          二億七千一百六十萬元，確係為規避財政部於八十三
          年六月十四日以臺財融第八三一九八二六六七號函示
          信用合作社對同一人或同一關係人之授信限額，對同
          一營利法人之授信總餘額最高以一億六千萬元為限，
          其中無擔保授信總餘額以三千萬元為限及臺中四信八
          十一年一月十六日，八十一年度第一次社務會議所為
          該信用合作社對每一社員之授信總額最高以八千萬元
          ，無擔保授信總額最高以二千萬元為限等相關規定，
          違法貸放上開款項予唐京建設公司，致生損害於臺中
          四信及全體社員之財產、利益。
        5.證人簡拔猷於偵查時陳稱：「Ｂ○○稱說要土地過戶
          至我名下，才去辦理貸款。他僅提及要擔保。當時原
          本稱說是土地過戶我名下，後來又要用土地作擔保」
          ；「後來要建築融資有跟我提及」【詳臺灣臺中地方
          法院檢察署八十九年度偵字第二Ｏ五二三號偵查影卷
          第三八頁】；於本院審理時陳稱：「八十五年以後擔
          任唐京建設公司名義上負責人，一直到現在，是賴資
          生找我去當人頭的」；「至於為何會擔任借款人一事
          ，是因為土地本來不是我的，因Ｂ○○把土地信託在
          我名下，再用土地去辦理貸款」；「八十一年起，擔
          任業務經理，我稱呼Ｂ○○為舅舅。當時去辦貸款時
          沒有說到要貸款多少，是空白紙簽名」【詳本院九十
          年度重訴字第二Ｏ一八號影卷第四七至四九頁】；證
          人施碧玲於本院審理時陳稱：「【提示中機組卷第一
          二八到一三五頁借款申請書】只有第一二八頁、第一
          三三頁是我簽的，章是被告在保管，是Ｂ○○找我去
          當借款人頭，Ｂ○○有告訴我，是以土地價值用六個
          人的名義去借。簽的時候，借款申請書都是空白的」
          【詳本院九十年度重訴字第二Ｏ一八號影卷第四八至
          四九頁】；證人鄭秀華【即鄭秀爵】於調查局陳稱：
          「八十三年間，我先生Ｂ○○於八十四年四月間，洽
          妥承接『唐京文山理想家』【原由富山建設公司興建
          】建案之後續興建工程，因需營建周轉金，乃商請我
          本人擔任名義借款人，以向臺中四信辦理貸款，我基
          於夫妻關係乃答應，並向四信辦理開戶及對保用印手
          續，完成後存摺及印章即提供我先生Ｂ○○保管、使
          用，我從問其使用情形」；「我擔任Ｂ○○辦理貸款
          之人頭戶時，從未提供個人任何財產證明予臺中四信
          人員個人信用徵信工作，臺中四信人員也從未主動找
          我查詢徵信【詳法務部調查局中部地區機動工作組八
          九振法二Ｏ六二六號影卷第五七至五九頁】；證人鄭
          長德於調查局陳稱：「唐京建設公司Ｂ○○於八十四
          年四月間，恰妥承接『唐京文山理想家』建案之後續
          興建工程，因需營運周轉金，乃商請我本人擔任名義
          借款人，以向臺中四信辦理貸款，我基於情誼乃答應
          幫忙，並赴臺中四信復興分社辦理開戶及對保用印手
          續，完成後存摺及印章即提供給Ｂ○○保管、使用，
          我從未過問其使用情形為何」；「【提示臺中四信借
          款約定書及借款申請書】借款約定書及申請書是我本
          人辦理及簽名用印手續」；「除我個人辦理之三百萬
          元貸款外，其餘皆係擔任Ｂ○○辦理貸款之人頭戶而
          已，故貸款種類、金額及用途為何我均不清楚」；「
          【提示唐京建設使用人頭戶貸款一覽表】我個人貸款
          部分都是Ｂ○○借用我的名義向臺中四信辦理貸款，
          但其情形為何我完全不清楚，要問Ｂ○○才知道」；
          「我擔任Ｂ○○辦理貸款之人頭戶時，從未提供個人
          之任何財產證明予臺中四信人員辦理個人信用徵信工
          作，臺中四信人員也從未主動找我查詢徵信」【詳法
          務部調查局中部地區機動工作組八九振法二Ｏ六二六
          號影卷第七一至七三頁】；證人劉源興於調查局陳稱
          ：「我並沒有加入四信成為會員，約在八十三年間我
          應Ｂ○○之要求，親自至四信分社【名稱忘記】簽妥
          借款約定書作保，並在該社開戶後供Ｂ○○使用，帳
          號已記不清楚」；「【提示唐京建設公司使用人頭戶
          貸款一覽表】我不清楚借款一事，要問Ｂ○○才清楚
          」；「從未提供個人信用證明及任何財產證明予四信
          人員辦理個人信用徵信工作，四信人員也從未主動找
          我查詢徵信，也沒有簽立借款本票」【詳法務部調查
          局中部地區機動工作組八九振法二Ｏ六二六號影卷第
          八二至八四頁】；證人劉意瑜於調查局陳稱：「八十
          一年底富山建設因財務困難及資金週轉不靈，『文山
          理想家』建築案僅蓋到一樓後即停工，致向臺中四信
          南屯所借貸之貸款無力償還，後因唐京建設負責人賴
          資生有意承接該建案，故以我本人及劉漢水名義向臺
          中四信南屯所借之貸款均由Ｂ○○承接及代償」；「
          【提示四信借款約定書及借款申請書】均由我本人親
          自簽名及蓋印」；「【提示唐京建設公司使用人頭貸
          款一覽表】如前述該筆款項原係由陳世輝作為富山建
          設業務使用，後轉由唐京建設Ｂ○○承接及代償，但
          因唐京建設未辦理變更貸款人，故貸款人至今仍為我
          本人及劉漢水」【詳法務部調查局中部地區機動工作
          組八九振法二Ｏ六二六號影卷第一二一至一二五頁】
          ；證人連國榮於調查局陳稱：「八十三年間，Ｂ○○
          在南投市○○路興建房屋，欲將其中二棟過戶至我名
          下及連惠鵑之名下，再用以辦理分戶貸款以償還建築
          融資，言明只借二至三個月，我因渠與解姐連瑞虹之
          關係，遂答應其要求並相約到四信總行辦理房屋分戶
          貸款之對保手續，當時四信人員拿出空白表格，並指
          示我在某些地方簽名及蓋章，我相信銀行不會欺騙我
          ，又在Ｂ○○鼓吹下，使我陷於錯誤，不明就裡的簽
          下許多文件，我並不清楚文件是作何用途，但到目前
          為止，南投市○○路之房子已被法院查封拍賣尚不足
          額，我與連惠鵑成為債務人，造成我等金錢及信用之
          損害」；「【提示唐京建設使用人頭戶貸款一覽表二
          張】我不清楚，我只曾因Ｂ○○所託，為渠南投市○
          ○路房屋提供個人名義辦理分戶貸款時去過臺中四信
          總社，其他則未到臺中四信任何分社，對前述貸款一
          事莫名其妙，我也是在八十七年四月十日接到四信寄
          達之刑事聲請狀時，才知道我在四信有如此多的貸款
          。至於貸款何人使用、有無反還、利息由誰支付，我
          不清楚」；「【提示四信借款約定書及借款申請書】
          該約定書及借款書之簽名好像是我的簽名，但是我可
          以確定我從未向臺中四信借用該筆款項，臺中四信也
          不可能以信用貸款借我那麼多錢，該簽名可能是我在
          辦理南投市○○路房屋分戶貸款之對保手續在不知情
          之情況下所簽立，也可能是別人冒簽」；「我並沒有
          提供個人任何信用資料及財產證明與臺中四信辦理徵
          信工作，我也沒有任何財產可以提供，臺中四信人員
          也沒有主動找我查詢徵信」【詳法務部調查局中部地
          區機動工作組八九振法二Ｏ六二六號影卷第五七至六
          六頁】；證人石松年於本院審理時陳稱：「Ｂ○○希
          望我們去四信開戶，供核撥工程款用，但Ｂ○○並非
          與我接觸，伊有去四信復興分社去開戶」；「因為工
          程款比較大，業主有要求，我們就配合他」；「我並
          沒有同意Ｂ○○用我的名義去借貸」【詳本院九十年
          度重訴字第二Ｏ一八號影卷第七八至七九頁】；證人
          朱歷忠於調查局陳稱：「八十三年二月間，松營造
          公司總經理林國泰向我表示公司承接唐京建設推出『
          文山理想家』建案，為便於公司工程款轉帳，需借用
          我的名義在臺中四信開立帳戶，供唐京建設匯工程款
          給公司，八十三年四月間，由松營造董事長石松年
          、總經理林國泰陪同我一起至臺中四信開戶，並在一
          空白約定書上簽名，當時我想詳閱內容，林國泰馬上
          表示不用看，簽名好就可以回到工作崗位。我記得在
          場的有Ｂ○○、臺中四信協理（姓名不詳）」；「【
          提示唐京建設使用人頭戶貸款一覽表二張】我並不知
          道我有在臺中四信辦理任何貸款」；「【提示借款申
          請書】該四份借款申請書之簽名並非我字跡，印章也
          非我所有。我不知道借款源由」；「我僅去過臺中四
          信一次，係辦理開戶，但我不知道是否即為辦理對保
          手續，我並未提供個人任何信用資料及財產證明，亦
          無簽立本票質押」；「我僅在空白之對保約定書上簽
          名，其他約定書上之印鑑及借款申請書上之簽名皆非
          我所為，亦不知有借貸情事」【詳法務部調查局中部
          地區機動工作組八九振法二Ｏ六二六號影卷第九十至
          九三頁】；於本院審理時陳稱：「因為我們松營造
          有承包唐京公司營建工程，那時林國泰向我稱說，唐
          京公司要求我們提供三個帳戶供撥工程款之用，也可
          以達到節稅的目的，那時我沒有仔細看約定書等文件
          ，我們填寫完後，Ｂ○○將我們的印章拿去蓋，但蓋
          的章並不是我的。後來Ｂ○○就告訴我們手續辦好了
          ，我的疏忽是沒有後來再看一次約定書內容」【詳本
          院九十年度重訴字第二Ｏ一八號影卷第五十至五一頁
          】；證人林國泰於調查局陳稱：「八十三年度四月間
          ，唐京建設公司負責人Ｂ○○及廖明彬【鹿本建設公
          司負責人】，主動邀我至該公司表示，因該公司將來
          撥放工程款時，每個帳戶每次撥款最高額度為新臺幣
          二千萬元，因此希望本公司到四信開立三個帳戶，以
          便唐京建設公司撥放每期工程款之用，當時因唐京建
          設公司以積欠我公司工程款約三、四千萬元之多，因
          急欲索取工程款，不疑有他，而答應其要求，故我返
          回公司後，經與公司股東石松年、朱歷忠、張俛等人
          討論，我當時僅以為單純開戶，並未詳細看內容便依
          臺中四信人員指示在空白表格簽名，簽名後並未用印
          ，便行離去。之後我等以為開帳戶為唐京建設公司撥
          款之用，且臺中四信亦未通知我等三人領取存摺或繳
          交利息等後續相關事項，我即未再過問，因此帳號為
          何及何人使用、保管，我完全不清楚」；「我當初以
          為是辦理開戶手續，才會在對保約定書上簽名，但並
          未用印，更未看過借款約定書，也沒有在上簽名用印
          ，顯係四信人員或Ｂ○○等人所偽簽及擅自盜刻我本
          人印章並予以冒用」；「【提示萬家村建設使用人頭
          戶貸款一覽表】該筆款項都是Ｂ○○冒用我的名義向
          四信借款，情形如何我不清楚」；「我從未提供個人
          之任何財產證明予四信人員辦理個人信用徵信工作，
          四信人員也從未主動找我查詢徵信，我也未在四信簽
          立過任何借款本票」【詳法務部調查局中部地區機動
          工作組八九振法二Ｏ六二六號影卷第一ＯＯ至一Ｏ四
          頁】；證人陳秋琳於調查局陳稱：「大約八十三年間
          ，Ｂ○○曾因欲向臺中四信辦理營建周轉金，找我商
          議欲由渠提供擔保品，再借用我本人之名義向臺中四
          信借錢，因Ｂ○○曾在七十九年間借我錢，我為還他
          人情，遂答應其要求，並在八十四年四月間，由賴資
          生約我到臺中四信復興分社辦理借款對保手續，當時
          臺中四信人員拿一些空白表格及空白本票格式，要求
          並指示我在借款人處簽名，再由我本人蓋章後即離開
          ，之後之借款金額及手續等，我皆不清楚，前述臺中
          四信Ｏ七六三五一帳戶可能係Ｂ○○為順利撥款代我
          開戶，我可確定我未曾開立上述帳戶，該帳戶之存摺
          及印鑑章皆非我保管及提供」；「【提示唐京建設使
          用人頭戶貸款一覽表二張】該款如何借貸我不清楚，
          但係Ｂ○○借用我的名義，向臺中四信貸得之款項，
          應由Ｂ○○提領及使用，我個人從未看過及使用該筆
          款項，據我所知該二筆款項皆未返還，利息皆由賴資
          生負責支付」；「【提示四信借款約定書及借款申請
          書】該約定書及借款申請書，即係前述Ｂ○○約我到
          臺中四信復興分社辦理借款手續時，我所簽名之空白
          表格之一，該借款申請書之簽名並非我所親簽，但印
          鑑章是我提供無誤。我確定當時我皆簽立空白表格及
          空白借款本票，因Ｂ○○對有恩，且我認為銀行應不
          會騙人，所以不疑有他便予以簽名」；「我從未提供
          之任何財產證明予臺中四信人員辦理個人信用徵信工
          作，臺中四信人員也從未主動找我查詢徵信，我只在
          對保時在空白本票四張上簽名，至今尚未取回，我也
          不清楚該本票Ｂ○○填寫內容為何」；「我並沒有填
          寫任何借款申請書，且該帳號Ｏ七六三五一號帳戶，
          亦是Ｂ○○冒用我名義所開立，存摺及印章皆由他保
          管，所以臺中四信曾於八十六年十二月十日核放一千
          零六十萬元入我前述臺中四信Ｏ七六三五一帳戶中之
          情形，我皆不清楚【詳法務部調查局中部地區機動工
          作組八九振法二Ｏ六二六號影卷第一一二至一一五頁
          】；而被告申○○於調查局亦陳稱：「貸款案個人徵
          信部分所使用之徵信資料，皆由建設公司直接提供，
          四信經辦不會主動向借款人要求提供個人財力證明，
          ．．．」；「【經辦唐京案及萬家村案時，有無對唐
          京建設及萬家村建設之資力加以評估？】沒有，唐京
          案及萬家村案，係復興分社經理林宗成【壬○○】直
          接交辦的，我僅依指示辦理貸款手續」；「【前述你
          以反推並配合四信內部估價公式之方式估價，依據為
          何？】我進入四信擔任徵信人員時，四信當時估價做
          法【即填信用調查表時即以欲借貸之額度為依據，以
          反推並配合四信內部估價公式，將最後表列實貸金額
          在合理之價格內，儘量趨近於客戶欲貸款金額」【詳
          法務部調查局中部地區機動工作組八九振法二Ｏ七四
          六影卷三五至三七頁】。由此可見，共同被告Ｂ○○
          確係提供自己及簡拔猷、施碧玲、鄭秀華、連國榮、
          鄭長德、劉源興、石松年、朱歷忠、林國泰、陳秋琳
          、Ｂ○○等十一名，向臺中四信辦理無擔保信用貸款
          一億九千五百六十萬元及土地擔保貸款七千六百萬元
          ，合計二億七千一百六十萬元，供Ｂ○○作為承接建
          案之融資。臺中四信復興分社放款經理壬○○、副理
          江政智、經辦癸○○、申○○等人因貸款額度已經高
          層主管議定，本抵押貸款案又屬借新還舊款，僅以謀
          定之貸款金額為依據，以反推並配合臺中四信內部估
          價公式，將最後表列實貸金額盡量趨近於客戶申貸金
          額，草率訂定土地擔保品之核貸單價，違反臺中四信
          不動產估價辦法規定，超估核貸，且未盡善良告知義
          務，草率與貸款人辦理一次對保手續後，未再辦理借
          款人之個人徵信，再將相關登載不實徵信等文件，層
          轉知情之副總經理、總經理、理事主席等人審核通過
          撥款，此觀諸證人簡拔猷等人從未提供之任何財產證
          明予臺中四信人員辦理個人信用徵信工作，臺中四信
          人員也從未主動找證人簡拔猷等人查詢徵信即明。尤
          有甚者，證人石松年、朱歷忠、林國泰證稱係遭賴資
          生冒用名義借款，而被告壬○○、癸○○、申○○竟
          毫不知情，益證渠等根本未依臺中四信相關規定確實
          徵信借款人之信用，全然漠視金融機構評估放款時，
          應注意之商業習慣及安全性、流動性、公益性、收益
          性及成長性等五項基本原則，並依借款戶、資金用途
          、還款來源、債權保障及授信展望等五項審查原則，
          及借款人之品行、能力、資本等原則確實審核貸款。
          而被告辛○○、Ｄ○○、壬○○、癸○○、申○○既
          明知Ｂ○○利用人頭「分散貸款，集中使用」者，係
          規避授信限額相關規定，且相關人頭借戶非貸款之實
          際使用人，對貸款事項多漠不關心時，雖為名義上之
          債務人，但多無履行債務之意願，影響債權之實現，
          而真正貸款使用人因非名義上之債務人，又可規避契
          約上之責任，徒生權利義務之爭議。同時分散貸款集
          中使用，使金融行庫資金，貸放予少數集團或關聯戶
          ，風險過度集中。貸款業務承辦人發現有此情形，尤
          應對各借戶確實對保徵信，以確知各借戶確有貸款之
          用途及需要，並確保借戶有足夠之資金及信用。借戶
          因故未能清償要求辦理轉期者，其轉期之申請依一般
          授信程序辦理。亦即借新還舊案件【即轉期案件】應
          依一般貸款授信程序，重新對保、徵信、鑑價，以正
          確評估債務人之信用現況，及評估抵押品現時之價值
          是否足供擔保，以確保債權之履行，且對於繳息不正
          常之不良債信之債權，不應予以借新還舊，借新還舊
          案件若審核不實，除影響對於現有債務之信用評估外
          ，並將因而延誤採取債權保全及債務催收之措施，卻
          仍故意違背臺中四信理事會之決議、主管機關函令解
          釋及相關法規的規定，違法貸放款項予唐京建設公司
          ，致生損害於臺中四信及全體社員之財產及利益，自
          已該當背信罪之構成要件。是渠等辯解，均係飾卸之
          詞，不足採信。本案事證明確，被告辛○○、Ｄ○○
          、壬○○、癸○○及申○○犯行，均堪以認定。
        6.中央存款保險股份有限公司於檢查臺中四信後，就本
          件唐京建設公司貸款案所提出之金檢報告，臺中四信
          以提供續貸及增貸營建融資條件，洽唐京建設公司續
          完成建築工程，並以該放款之一部抵償原借戶積欠之
          借款，以降低逾放比率及期待減少損失一事，經查核
          貸過程有下列缺失：
          (1)對洽接之第三人與原借戶之資力，及該第三人之興
            建能力等，均未予審慎審核並評估比較，即予以核
            貸，致有承接者嗣後亦告延滯，作業核有欠妥，易
            滋流弊。
          (2)卷查核貸唐京建設公司放款抵償逾期放款案，臺中
            四信並未就唐京建設公司與原興建人之資力加以評
            估比較，其中Ｂ○○等十四戶二億六千四百四十萬
            元案，借戶自八十三年十二月起逾期，徵、授信審
            核顯欠妥適。該戶逾期後，其建築工程續由博明營
            造公司興建完成，致產生土地所有權人與建物所有
            權人（臺中四信未有債權）不屬同一人，導致該社
            拍賣擔保品困難之情況，預估債權全數收回恐有困
            難【詳放款評估明細表】。
          (3)原借【逾期放款】戶並未清償或提出減免積欠利息
            及違約金之申請，臺中四信亦未評其逾期放款戶可
            能遭受損失之金額，即同意第三人代償之範圍僅及
            於原借戶之本金，未及於積欠之利息及違約金，並
            准以清償為理由塗銷該逾期放款戶擔保品抵押權，
            變更債務人為第三人，導致積欠之利息及違約金喪
            失抵押權優先受償之保障，作業核有欠妥，易滋流
            弊。
          (4)將借戶授信總額予以分散多人申貸，再分別以總經
            理授信授權之金額權限【擔保放款二千萬元、無擔
            保放款一千萬元】核貸，規避分層負責應提報授信
            審核委員會審核之規定，有違內部控制原則。
          此有中央存款保險股份有限公司八十九年五月十六日
          ，以存保檢字第八九ＯＯＯ五九七七號函附之檢查報
          告附卷可稽【詳臺灣臺中地方法院檢察署八十八年度
          他字第二七六四號偵查卷第二一九至二三四頁】。
    (四)萬家村建設公司案部分【第一次營建周轉金：被告辛○○
      、Ｄ○○、壬○○、癸○○、午○○、申○○、丙○○及
      共同被告梁水盛、庚○○、王素娟；第二次建築融資貸款
      ：被告辛○○、丁○○、Ｄ○○、壬○○、癸○○、午○
      ○、申○○及共同被告庚○○、王素娟】：
      1.訊據被告辛○○、丁○○、Ｄ○○、壬○○、癸○○、
        午○○、申○○均矢口否認有為萬家村建設公司部分之
        背信犯行，被告辛○○辯稱：萬家村建設公司貸款均係
        由前總經理梁水盛接洽，伊並未與貸款人或萬家村建設
        公司人員接觸，縱該貸款案嗣後經臺中四信總社授信審
        議委員會審核通過，然此係授信審議委員會眾委員之合
        議結果，並非伊個人意見，伊只是依法代表放審會對外
        為意思表示而已；被告丁○○辯稱：萬家村建設公司貸
        款案與伊無關，伊並不瞭解；被告Ｄ○○辯稱：萬家村
        建設公司貸款案係被告癸○○於八十一年一月間，為臺
        中四信之業績，而引介萬家村建設負責人庚○○至臺中
        四信辦理抵押及建築融資貸款。然當時庚○○、丙○○
        直接至總社與總經理梁水盛見面協談貸款事宜，伊並未
        參與渠等有關如何貸款之協議。總經理梁水盛與庚○○
        、丙○○協議如何貸款及貸款額度後，即將貸款案交給
        臺中四信復興分社經理辦理，由臺中四信復興分社辦理
        對保、放款等相關事宜，伊並未參與共同謀議所謂違法
        貸款之背信犯行；被告壬○○辯稱：萬家村建設公司原
        以其所有坐落南投縣中寮鄉○○○段第二一六地號等土
        地，向第一商業銀行草屯分行設定抵押貸款三億七千一
        百萬元。嗣因臺中四信復興分社承辦人癸○○為爭取存
        款業績，乃遊說萬家村建設公司向臺中四信復興分社存
        款。嗣萬家村建設公司有意貸款，伊告知非分社經理之
        權責，庚○○因與臺中四信總經理梁水盛熟識，經與梁
        水盛談妥後，梁水盛始告知伊，要求臺中四信復興分社
        配合辦理轉貸事宜，惟因臺中四信宥於合作社法不得貸
        款與法人之限制，故長久以來辦理法人融資，均由社員
        個別貸款，撥款給社員後，由社員自行轉入帳戶，供法
        人融資使用。臺中四信復興分社奉命承貸之初，即是依
        慣例於八十三年一月間，各貸款一千萬元與王邦福等十
        位社員，併以萬家村建設公司所有上開土地設定第二順
        位抵押權為擔保。八十四年四月間，萬家村建設公司欲
        申貸建築融資二億一千萬元，臺中四信復興分社有鑑於
        當時萬家村公司工地銷售已達八成，且經辦人癸○○亦
        照會過第一商業銀行草屯分行，始經臺中四信總社放款
        審議委員會核准，依慣例貸放與謝東元五位社員，且該
        建築融資除以將來完工之地上建物為擔保外，並以上開
        土地設第一順位抵押權為副擔保，債權已有足夠保障；
        社員王邦福辦理貸款，既經對保手續，焉能諉為不知，
        且抵押權之設定，尚須義務人之印鑑證明，則該社員請
        領供便使用，又何來偽造可言。貸款戶嗣後否認，無非
        是避債推託之詞。伊於建築融資依進度撥款二億六千萬
        元時（尚有二期即可全部完工），被調離臺中四信復興
        分社，對後續之手續，已無由置喙，即令斯時未能就建
        築物設定擔保，亦與伊無涉；被告癸○○辯稱：萬家村
        建設公司貸款部分是伊於八十三年一月間，為臺中四信
        之業績，而引介萬家村建設公司負責人庚○○至臺中四
        信辦理抵押及建築融資貸款。然而伊僅係臺中四信復興
        分社之小職員，若有客戶欲辦理貸款，仍需經由單位主
        管之介紹，始得將客戶帶至臺中四信總社與總經理認識
        ，當時伊係遵照臺中四信復興分社經理之指示，始帶庚
        ○○、丙○○至總社與總經理梁水盛見面，然並未參與
        渠等有關如何貸款之協議。總經理梁水盛與庚○○協議
        如何貸款及貸款額度後，亦係將貸款案交給臺中四信復
        興分社經理辦理，伊承臺中四信分社經理之指示辦理相
        關放款事宜，並未參與共同謀議所謂違法貸款之行為；
        被告午○○辯稱：伊於八十四年七月十一日，始接辦臺
        中四信復興分社放款業務，其接辦前之萬家村建設公司
        之貸款，顯與伊無涉。借款申請案依核貸層級【六百萬
        元以上由總社業務部核轉理事主席決行，以下由分社經
        理決行】決行後，申請案即退回放款經辦人對保，對保
        後，依據該借款申請書、對保約定書、切結書及借款人
        簽發本票，即通知放款。顯見借款之核駁，權在理事主
        席，或經理，借款核准後之對保，僅確認借款人、保證
        人之身分及其簽章是否與原申請案同一而已。對保原則
        上由放款主辦人辦理，惟因對保純屬事務性作業，所有
        職員均得代辦處理。萬家村建設公司貸款案，於連帶保
        證人李進丁前來對保時，適放款主辦人申○○不在，伊
        僅代為對保而已，全無涉及該貸款案之內情，其行為與
        背信及偽造文書之犯罪構成要件不符；被告申○○辯稱
        ：萬家村建設公司貸款案的第一次週轉金，並非由伊核
        放，係由被告癸○○承辦，伊依對保約定書第一條及第
        二十三條之規定，無庸重複對保，是第二次建築融資，
        並無需再次對保，且估價是總社職權，並非復興分社職
        權，公訴人認定伊估價不實，顯有誤會。伊僅係低層的
        承辦人員，「只對印，不對人」，此方式亦係臺中四信
        所同意，並由約定書明文規定，被告申○○並無偽造文
        書的客觀行為及主觀犯意等語。
      2.訊據共同被告庚○○、王素娟對於渠等係夫妻，且分別
        為萬家村建設公司之負責人及監察人。八十二年底，共
        同被告庚○○之胞弟李忠訓因欲拆夥、退股，共同被告
        庚○○需支付李忠訓退股金一億元；萬家村建設公司於
        八十二年間在南投縣中寮鄉興建房屋出售，被告庚○○
        於八十三年元月間，經由臺中四信復興分社經辦人癸○
        ○及萬家村建設公司總經理丙○○二人的引介，與臺中
        四信總經理梁水盛協議，同意由臺中四信提供無擔保信
        用貸款及不動產擔保貸款融資二億二千萬元供萬家村建
        設公司使用。被告庚○○即提供萬家村公司所有之南投
        縣中寮二重溪段第二一六地號土地，為臺中四信設定第
        二順位抵押權【第一順位由第一銀行草屯分行設定三億
        七千一百萬元，核貸三億零九百萬元】，再經徵得萬家
        村建設公司員工丙○○、王宏文、文崑崙、蔡清惠、劉
        原宏及蔡素珍等人之同意，及由被告王素娟情商親戚王
        邦福、王戴玉美、王偉國等人均同意借名提供人頭帳戶
        後，先由上開九人親自辦理相關手續，加入臺中四信成
        為社員，並辦理對保手續。繼之被告庚○○、王素娟即
        以上開九人及萬家村建設公司員工張金賜之名義，於八
        十三年一月二十七日辦理借款申請，並經臺中四信核准
        各該名義人均得以無擔保信用貸款之方式，貸款一千萬
        元，總計共貸得一億元之營建週轉金。被告庚○○乃以
        之用於償還前開第一銀行草屯分行之部分貸款及案外人
        李忠訓之退股金。嗣於八十四年四月間，被告庚○○、
        王素娟續以庚○○本人、謝東元、王戴玉美、王偉國及
        王靜純等五人之名義，以前開土地作為擔保，再向臺中
        四信申辦二億一千萬元之購買土地及建築融資貸款，經
        臺中四信核准後，臺中四信乃依萬家村建設公司前述工
        程之實際工程進度陸續核撥貸放共計一億八千一百七十
        萬元，由各人頭戶轉匯入萬家村建設公司臺中四信復興
        分社活期Ｏ七六七九九帳戶內，再由被告庚○○提用及
        轉帳繳交貸款利息用等事實，均坦承不諱，但均矢口否
        認有背信等犯行均辯稱：
        (1)並非為償還案外人李忠訓之退股金才辦理第一次營建
          週轉金。蓋萬家村建設公司原本係與第一銀行往來，
          已貸款三億多元，不需再向臺中四信貸款，但因公司
          總經理丙○○與臺中四信復興分社放款、徵信經辦人
          員癸○○係好友，臺中四信為增加放款業務，萬家村
          建設公司才改向臺中四信辦理貸款。本件借款事宜亦
          均由公司總經理丙○○接洽，只有借款金額及提供如
          何之擔保品部分，才由庚○○處理。至於王素娟情商
          親戚王邦福、王戴玉美、王偉國、謝東元、王靜純開
          立帳戶供萬家村建設公司使用，純係為協助辦理萬家
          村建設公司向臺中四信之借款，而依丙○○及臺中四
          信人員之指示配合作業而已。
        (2)以親友或萬家村建設公司員工之名義借款，並非故意
          規避臺中四信之貸款條件或法令規定，對於臺中四信
          內部應如何或係如何處理建設公司之貸款事宜，李明
          哲及王素娟均不清楚，證人癸○○又未告知代萬家村
          建設公司接洽貸款事宜之總經理丙○○如此辦理係違
          反法律規定，並表示要以「員工」、「親屬」之名義
          辦理，庚○○、王素娟、總經理丙○○才依臺中四信
          承辦人員之指示，配合提供符合所需之資料，並無犯
          意。
        (3)臺中四信理事主席、總經理及總社決策人員，均知悉
          合作社法等法令規定，但該決策人員卻認為必須增加
          放款，在當時須向金融業者辦理大額貸款者，又以建
          設公司之建築案為最大宗，故臺中四信之理事主席、
          總經理等人既明知所有建設公司向臺中四信辦理貸款
          ，須以多數人名義申請，且經權衡八十三年間銀行、
          信用合作社及農會均存在「存款過多」、「放款過少
          」，以致金融機構必須負擔沈重利息，故積極對外「
          放款」之社會經濟情狀後，仍同意以此方式辦理，以
          達疏解臺中四信存放款比例過高之壓力，增加放款金
          額之目標，目的在爭取放款客戶，增進臺中四信賺取
          「存款」與「放款」利率之差額，顯係為臺中四信之
          利益而打算，並無故意損害臺中四信利益之背信行為
          。再者，萬家村建設公司原向第一銀行貸得之款項，
          比嗣後改向臺中四信之貸款金額為高，故改向臺中四
          信借款，實係因公司總經理丙○○為幫助癸○○增加
          放款業績，並非庚○○、王素娟有何損害四信之意圖
          。從而，庚○○、王素娟亦無與上開人員共同構成背
          信行為，觸犯背信罪之可言。
        (4)臺中四信於當時係獲知被明哲經營之萬家村建設公司
          售屋狀況良好，關係企業豐揚砂石廠之營運甚佳，經
          向第一銀行探詢獲知公司之還款能力充足，並無積欠
          本金利息情事，故向公司總經理丙○○積極拉攏改向
          臺中四信借貸；於辦理貸款手續時，臺中四信人員亦
          知以王邦福等個人名義所貸得之款項是要供萬家村建
          設公司使用，則臺中四信總社顯係事前評估萬家村建
          設公司之營業獲利能力良好，才決定貸款予萬家村建
          設公司。且就第一次營建週轉金部分，萬家村建設公
          司同時有於八十三年一月二十六日提供該公司所有之
          南投縣中寮鄉○○○段第二一六地號土地為臺中四信
          設定不定期之最高限額一億九千二百萬元之第二順位
          抵押權，嗣於八十四年四月二十五日，因萬家村建設
          公司清償第一順位抵押權人第一銀行，臺中四信乃變
          成第一順位之抵押權人。另就第二次建築融資貸款，
          亦由名義債務人即證人謝東元、王戴玉美、王偉國、
          王邦福等四人於八十四年四月十四日提供渠等所有之
          南投縣中寮鄉○○○段第二一六地號土地持分，為臺
          中四信設定不定期之最高限額一億三千二百萬元、一
          億二千萬元之抵押權，以資擔保。所取得之第二次建
          築融資貸款部分用於還清第一次營建週轉金，至於第
          二次建築融資貸款未能依約償還，則係萬家村建設公
          司受爾後臺灣經濟景氣直線下滑，購買戶繳款不正常
          之拖累，並非自臺中四信借款時即有不法之意圖。
        (5)以萬家村建設公司員工張金賜名義貸得之款項，雖係
          撥至萬家村建設公司之帳戶，但此部分事宜係由公司
          總經理丙○○處理，張金賜名義之借款申請書係由何
          人書立，並不知情。惟張金賜既有親自前往辦理對保
          手續，依劉原宏、丙○○之證述，均可證明提供名義
          之員工均知辦理對保手續是為了向臺中四信貸款，基
          此，張金賜應有同意開立帳戶供公司使用。又王素娟
          僅負責親友王邦福、王戴玉美、王偉國、王靜純、謝
          東元部分，借用公司員工名義開戶使用一事，均無所
          悉。
        (6)就借用王戴玉美、王偉國、謝東元、王靜純等人之名
          義借款供萬家村公司使用一事，王素娟於事前均有徵
          得渠等之同意，亦由渠等自行辦理開戶及對保手續。
          且因事先已經講好，才會將原屬萬家村建設公司之南
          投縣中寮鄉○○○段第二一六地號土地之部分持分移
          轉登記為王偉國、王戴玉美、謝東元、王靜純所有，
          參以王靜純、謝東元之教育程度均係高中畢業，又皆
          已在社會工作，王靜純、謝東元陳稱不知對保係要作
          為貸款之用，顯有違經驗法則。
        (7)以王偉國名義於八十四年五月二十日借得之一千萬元
          ，於臺中四信撥款後係轉匯入同案共犯丙○○之帳戶
          ，而非轉匯入萬家村建設公司之帳戶，該筆款項係供
          公司總經理丙○○個人所使用，並非萬家村建設公司
          所借貸，亦非庚○○、王素娟用以償還丙○○借款。
          且就此筆款項之流向，亦係經由本案偵審後始查知，
          之前均不知情等語。
      3.經查：
        (1)八十三年至八十四年間，被告辛○○係臺中四信理事
          主席，同時為放款審議委員會之召集人，負責審查、
          核貸各分社、業務單位陳送之客戶申請大額擔保及信
          用貸款業務；梁水盛係總經理，負責放款業務之審核
          、督導；被告Ｄ○○係副總經理，負責放款業務之書
          面審核工作；被告壬○○係臺中四信復興分社經理，
          主要職掌為綜理分社營運業務之審核及督導，包括人
          員管理、業務督導及放款之審核及督導；被告癸○○
          於八十二年間係臺中四信復興分社放款經辦人員，負
          責於接受授信案件時，逐級陳報審核，俟審核通過後
          再作放款必要手續，包括對保、簽立切結書、本票等
          。約八十三年間則升任臺中四信復興分社課長，負責
          審核存、放款傳票及程序是否完備；對於部分貸款文
          件有簽章之職責；被告申○○係臺中四信復興分社徵
          信、放款經辦人員，被告午○○於八十四年四月間，
          曾協助證人申○○為借款人王邦福、謝東元等人辦理
          對保手續等情，業據被告辛○○、Ｄ○○、壬○○、
          癸○○、申○○、午○○陳述明確。是以渠等均係受
          臺中四信全體社員之委託，負責處理審核、徵信、經
          辦放款業務之人。
        (2)共同被告庚○○、王素娟為夫妻，並分別為萬家村建
          設公司之負責人及監察人。於八十二年間，該公司在
          南投縣中寮鄉興建「萬年富貴」建築案，相關之融資
          貸款乃係以該公司所有之南投縣中寮鄉○○○段第二
          一六地號土地，向第一銀行草屯分行設定最高限額三
          億七千一百二十八萬元之第一順位抵押權。嗣自八十
          三年一月間起，該建築案後續之融資及銷售分戶貸款
          作業，則改向臺中四信申貸，且因臺中四信之授信對
          象不包含法人，該公司便依臺中四信人員之指示，提
          供十位名義人即該公司總經理丙○○、員工王宏文、
          文崑崙、蔡清惠、劉原宏、蔡素珍、張金賜，及被告
          王素娟父親王邦福、母親王戴玉美、妹婿王偉國等人
          ，由渠等先在臺中四信開立帳戶，再以各該名義人之
          名義，申請無擔保信用貸款每人各一千萬元【詳如附
          表之一所示】，經臺中四信核撥合計共一億元之營
          建週轉金至各該名義借款人之帳戶後，隨即悉數提領
          ，供萬家村建設公司使用，並由萬家村建設公司開設
          在臺中四信帳號七六七九九號之活期存款轉帳代償。
          另於八十四年四月二十日，萬家村建設公司就同一「
          萬年富貴」建築案，續為申辦建築融資，又借用共同
          被告庚○○之名義貸得建築融資二千萬元；以王戴玉
          美名義貸得購買土地借款四千萬元，以王偉國名義貸
          得建築融資一百七十萬元，購買土地借款二千萬元；
          以謝東元名義貸得建築融資二千萬元、購買土地借款
          五千萬元；以王靜純名義貸得建築融資二千萬元【詳
          如附表之二】，並於同日悉數轉入萬家村建設公司
          設在臺中四信帳號第七六七九九號之帳戶內，供萬家
          村建設公司使用等情，業據共同被告庚○○、王素娟
          陳述明確，復經被告丙○○及證人王宏文、文崑崙、
          蔡清惠、劉原宏、張金賜、王邦福、王戴玉美、王偉
          國、謝東元、王靜純證述無訛。
          共同被告庚○○於調查局陳稱：「王邦福等人頭戶
            是我想向臺中四信辦理貸款，而受我囑託於八十三
            年初加入四信成為會員。此次貸款是由我和四信復
            興分社協理林宗成談，但入社與貸款之手續則由我
            妻子王素娟辦理」；「萬家村是由我與弟弟李忠訓
            二對夫妻所組成，因李忠訓於八十三年初欲退股，
            公司為籌退股金，乃向四信復興分社林宗成協理洽
            談貸款事宜，其告知我可利用會員方式辦理無擔保
            放款各一千萬元，故我乃囑託王邦福等十二名人頭
            加入四信，由萬家村提供土地設定抵押貸得一億六
            千萬元，其中八千萬元交付給李忠訓，剩餘的錢則
            留在萬家村建設使用。提供土地抵押，是為了獲得
            四信核准貸款」；「王素惠、王靜純二人每人辦理
            抵押貸款各三千萬元，其餘十人才辦理信貸各一千
            萬元，合計一億六千萬元」【詳法務部調查局中部
            地區機動工作組八九振法二Ｏ六二六號影卷第五、
            六、八頁】；「本人前與梁水盛議妥之申貸案經獲
            四信同意後，將位於南投縣中寮鄉○○○段土地約
            四千坪供四信設定二胎，當時除以前述時名人頭戶
            申辦信貸一億元外，另同時以我本人、謝東元、王
            偉國、王戴玉美、王靜純等五人為借款人，辦理二
            億二千萬元額度之建築融資貸款，待四信取得第一
            順位抵押權後，依本公司建築進度陸續核撥建築融
            資，迄八十四年四月間計核撥一億八千萬元，該等
            款項中之一億元償還前述信用貸款，另八千餘萬元
            支付工程營建所需款項【詳法務部調查局中部地區
            機動工作組八九振法二Ｏ七四七號影卷第四頁背面
            】；於本院審理時陳稱：「四信都知道我們是萬家
            村，我們都是以萬家村公司及負責人名義與他們接
            洽，總經理與我們很少接洽，八十三年並沒有與何
            成文接洽，是跟梁水盛總經理接洽，八十四年時有
            親自跟丁○○接洽【詳本院九十年度訴字第九九八
            號刑事影卷（二）第八八頁】；被告丙○○於調查
            局陳稱：「八十二年底，庚○○因其弟李忠訓欲拆
            夥，急需退股金一億元給李忠訓，乃商請我與其他
            人擔任借款人頭戶，以便向臺中四信辦理無擔保信
            用貸款每人一千萬元，期間確有加入社員及開立帳
            戶，但開戶後即提供庚○○保管使用，故帳號為何
            我記不清楚」；「【提示萬家村建設使用人頭戶借
            款一覽表】屬實，該筆貸款由庚○○使用，且據我
            所知，係以辦理建築融資予以償還」【詳法務部調
            查局中部地區機動工作組八九振法二Ｏ六二六號影
            卷第二九頁背面】；於本院審理時陳稱：「八十三
            年一月間萬家村建設會四信借貸，是因為庚○○胞
            弟要分家，二人協商由庚○○付錢，由庚○○取得
            公司。庚○○稱說待建案建成銷售，可能來不及付
            款給李忠訓，故吩咐我可否向四信貸款。因為當時
            公司與一銀及四信有往來，而一銀已經有借貸，因
            此當時庚○○要我去詢問四信」；「詢問四信時，
            四信人員有告知僅能以各人名義為之，不能以法人
            名義借貸」【詳本院九十年度訴字第九九八號刑事
            影卷（一）第三九、四十頁】；「當時是因為李明
            哲兄弟要分家，他們協議說要拿出一億，李忠訓就
            放棄股權。庚○○就請我跟四信接洽看可否用第二
            順位抵押方式貸款，因為四信是合作社法人，土地
            又在我們公司名下，不能用公司名義借款，故由萬
            家村提供各名義人去貸款」；「我那時請王宏文或
            蔡素珍，請他們跟員工提及公司有需要要看他們是
            否可以提供名義，讓公司去辦理借款。後來有幾個
            員工說同意。員工王宏文、蔡素珍、文崑崙、張金
            賜、蔡清惠、劉原宏會去辦都是有同意的。我先前
            就知道他們都有同意，且他們有去四信辦理對保手
            續」等語【詳本院九十年度訴字第九九八號刑事影
            卷（二）第八九頁】，顯見共同被告庚○○、王素
            娟確係因胞弟李忠訓退股，渠等急需支付退股金一
            億元，以順利取得萬家村建設公司股權，並因臺中
            四信當時仍無法以公司名義辦理貸款，且有授信總
            額限制，而以人頭戶辦理無擔保信用貸款，並集中
            供萬家村建設公司使用。是渠等辯稱並非為償還李
            忠訓之退股金才辦理第一次營建週轉金。萬家村建
            設公司原本係與第一銀行往來，已貸款三億多元，
            不需再向臺中四信貸款，是因公司總經理丙○○與
            臺中四信復興分社放款、徵信經辦人員癸○○係好
            友，臺中四信為增加放款業務，萬家村建設公司才
            改向臺中四信辦理貸款等語，顯係飾卸之詞。
          證人王宏文【萬家村建設公司業務經理】於調查局
            陳稱：「我曾應庚○○要求將我名字借給他向四信
            辦理無擔保貸款，依常規應在四信開過帳戶，以利
            貸款匯入，但我並未親自親收存摺等，所以在四信
            應有帳戶，但我不清楚帳號」；「庚○○以我人頭
            向四信借款一千萬元。借款應是庚○○取走，實際
            使用人我不清楚，借款流向我也不清楚。借款用途
            庚○○並未告知」；「【提示王宏文四信借款申請
            書】該申請書是由我親自簽名，當時印象中有五個
            人頭戶親自至四信復興分社辦理對保手續，我僅在
            四信復興分社之相關資料上簽名，其他細節並未被
            告知，申請書上之印章也非屬我本人，可能是公司
            統一製作」【詳法務部調查局中部地區機動工作組
            八九振法二Ｏ六二六影卷第十二、十三頁】；於本
            院審理時陳稱：「辦理貸款手續時，臺中四信人員
            並沒有與我徵信，對保也沒有問我任何問題，那時
            是公司的人一起到四信，至於四信人員有無跟我們
            講借錢的事情我不太有印象，因為到那邊沒有多少
            時間」【詳本院九十年度訴字第九九八號刑事影卷
            （一）七五頁】；證人張金賜【萬家村建設公司工
            地主任】於調查局陳稱：「我並未加入四信成為會
            員。在八十三年一月間進入萬家村建設不久負責南
            投工地，有日庚○○妻子王素娟來電要求我至公司
            ，當日公司尚有同事文崑崙、蔡清惠、王宏文、劉
            原宏等人在場，我們等人在王素娟帶領至四信，並
            要求在四信人員提供空白借款申請書上簽名，之後
            便回到自己工作崗位。我不知道借款申請書係作何
            用途，我從未看過四信存摺，也不清楚帳號。事後
            被告知係公司利用我們名義借款，我曾向公司財務
            部要回存摺及印章，公司不願意反還，表示公司會
            妥善處理」；「我僅在空白借款書中簽名，至於資
            金由何人領取，有何用途，利息何人支付一事，我
            不清楚」；「【提示借款申請書】申請書上簽名是
            我簽的，但印章非我所蓋。四信並無與我辦理對保
            手續【詳法務部調查局中部地區機動工作組八九振
            法二Ｏ六二六號影卷第十七、十八頁】；證人王邦
            福【庚○○之岳父】於調查局陳稱：「八十二年底
            ，因庚○○告知我急需資金周轉，乃商請我與妻子
            戴玉美擔任借款人以便向四信辦理無擔保信用貸款
            ，期間確實有加入社員及開立帳戶，但開戶後即提
            供庚○○保管使用，但帳號為何我不清楚」；「【
            提示萬家村建設使用人頭戶貸款一覽表】貸款金額
            庚○○並未告知，我不清楚，但該筆款項由庚○○
            使用」；「【提示臺中四信借款申請書】八十三年
            一月二十八日，我及妻子王戴玉美分別辦理信用貸
            款一千萬元係由我本人及妻子親自辦理對保、用印
            手續，但八十四年四月二十日借款申請書所載我妻
            子辦理擔保貸款四千萬元，並非我妻子所簽名辦理
            」【詳法務部調查局中部地區機動工作組八九振法
            二Ｏ六二六號影卷第二一頁】；於本院審理時陳稱
            ：「我是去臺中四信辦理對保。我去辦理貸款時，
            四信人員並沒有詢問我貸款資料問題，只要公司有
            提供土地供保證即可，因為公司土地有用我名義，
            我並沒有提供任何存款或名下不動產給臺中四信做
            徵信。我去四信，他們就拿契約書給我簽名，契約
            書我有親自用印，印章都是我親自在場蓋的。手續
            辦完後，我並沒有拿印章給任何人使用，印章都是
            我親自在使用的【詳本院九十年度訴字第九九八號
            刑事影卷（一）第七二頁】；證人文崑崙【曾任萬
            家村建設公司業務部副理】於調查局陳稱：「八十
            三年業務部經理王宏文表示，公司欲急需資金，需
            借用我名義向四信借款，並表明該借款期限為半年
            。因需加入社員才能借款，所以四信遂以我等在臺
            中縣工作為由，核准我入社，並在公司辦理入社手
            續。數日我與王宏文等人在王素娟帶領下至四信辦
            理對保手續，我當時僅依四信人員只是在相關空白
            表格上簽名後即返回公司，因此對相關存摺、印鑑
            章及借款情形，我不清楚」；「【提示萬家村建設
            使用人頭戶貸款一覽表」該筆款項是庚○○利用我
            名義，向四信貸款情形，貸款核放後即轉入萬家村
            帳戶中由庚○○使用，直到八十四年二月間我因欲
            離職，要求王宏文向上反映，要求將借款還清，公
            司答稱該款項已還清，我隨後並親赴四信將我名下
            帳戶結清」；「【提示借款申請書】申請書是我至
            四信所填載之空白表格之一，當時我在四信人員指
            示下在借款人及住址欄簽署辦理對保手續，其他即
            皆由四信人員填註及蓋印，該印鑑是萬家村公司統
            一刻製，並非我所提供」【詳法務部調查局中部地
            區機動工作組八九振法二Ｏ六二六號影卷第三四、
            三五頁】；於本院審理時陳稱：「去四信辦理貸款
            是王宏文跟我提及。我們到四信就是填寫表格，至
            於行員有無跟我們說明，我不清楚了，當時四信人
            員並沒有對我做徵信調查【詳本院九十年度訴字第
            九九八號刑事影卷（一）第八三頁背面】；證人蔡
            清惠【曾任萬家村建設公司出納】於調查局陳稱：
            「庚○○向我表示公司欲擴大營業，要我等員工名
            義向銀行借錢，我因係員工不敢不從，便答應，不
            久，庚○○將不知名空白表格交付給我並要求簽名
            ，我便配合在上簽名，由庚○○收回，至於後續貸
            款手續及用途為何我不清楚」；「我僅知道庚○○
            以我名義借一千萬元，至於貸款種類、貸放日期、
            償還日期、保證人是誰我都不清楚，該資金由誰支
            領、用途為何，我亦不清楚」；「【提示借款申請
            書】申請書是我填載表格之一，印章是公司代刻，
            並非我本人提供及用印」；「我曾向銀行查詢個人
            貸款情事，四信人員告知我萬家村建設已另借新債
            償還以我名義之貸款，我認為能以我名義順利借款
            且四信人員也沒有與我對保，應有四信人員參與【
            詳法務部調查局中部地區機動工作組八九振法二Ｏ
            六二六號影卷第三九、四十頁】；證人劉原宏【曾
            任萬家村建設公司工地監工】於調查局陳稱：「我
            本人並未向四信辦理申請加入社員，但丙○○曾交
            代我、張金賜、蔡清惠、王宏文、文崑崙等人至四
            信會面，並要求我等人在不知名文件的空白表格上
            依指示簽名，當時我並不清楚文件內容為何，事後
            王宏文私下告知我係公司需資金周轉，所以用我等
            名義向四信借款。所以是否有加入社員及開設帳戶
            我並不能確定」；「該貸款我僅在文件上簽名，是
            否即為對保我不清楚，且我的名義所貸的款項全交
            由萬家村建設使用，利息也是其支付」【詳法務部
            調查局中部地區機動工作組八九振法二Ｏ六二六號
            影卷第四四頁背面】；證人王偉國【庚○○之連襟
            】於調查局陳稱：「八十二年底庚○○有告知我急
            需資金周轉，乃商請我借款人人頭戶，期間我確實
            有加入社員及開立帳戶，但開戶後存摺及印章即提
            供給庚○○保管。該貸款我確實有至四信辦理一次
            對保、用印手續」；「貸款金額與次數及有無償還
            並未告知我，但該筆貸款由庚○○使用」；「除八
            十三年一月二十八日辦理信貸一千萬元之借款申請
            書，係由我本人親自辦理對保、用印手續外，其餘
            借款申請書非我本人所簽名【詳法務部調查局中部
            地區機動工作組八九振法二Ｏ六二六號影卷第四九
            、五十頁】；於本院審理時陳稱：「庚○○、王素
            娟有跟我提及要用我名義貸款。當時是稱說要一千
            萬元，但沒有提及貸款多久，就算有講，因時間久
            遠我已經忘記，我那時有同意，並簽立文件，印象
            中我有去辦理對保手續」；「我那時有將印章交付
            給庚○○、王素娟使用，是用在公司周轉的貸款事
            宜」；「除該筆一千萬元外，他們有再用我名義借
            款，他們使用我名義共貸款多少我忘記了，但他們
            都有告訴我。當初是說要用我名義貸款，也有跟我
            提及要用我名義當保證人【詳本院九十年度訴字第
            九九八號刑事影卷（一）第七九、八十頁】；證人
            王靜純【謝東元之妻】於調查局陳稱：「我從未加
            入四信成為會員，也未親自至四信開立任何帳戶。
            但在八十四年八月間，因四信之催告書才到我大姊
            王素娟家中詢問，當時王素娟將我個人及先生謝東
            元之四信存摺交付給我，應係庚○○冒用我與謝東
            元名義所開立的。存摺經我取回檢視後發現存摺無
            印鑑章，卻能在四信往來大筆資金，可見四信內部
            有問題」；「【提示萬家村建設使用人頭戶貸款一
            覽表】應係庚○○利用我名義向四信貸得之款項，
            全由其提領及使用」；「【提示借款約定書】該約
            定書是我親自辦理無誤，但該申請書並非我所填寫
            。我記得曾在台北及臺中分別辦理一次對保手續，
            其中八十三年初係庚○○約我及父母、二姐王素惠
            見面，欲借用我們全家之名義讓公司使用，但當時
            並未講明要從事何事。八十三年底我則有隨同王素
            惠到臺中四信與庚○○會面，辦理另一次對保，當
            時庚○○係要將公司第一期完工之房屋過戶到我及
            王素惠名下，要求我及王素惠提供人頭供渠辦理過
            戶，我當時純粹係我大姊所託，提供人頭供庚○○
            辦理房屋過戶，並不知道庚○○會偽填我本人名義
            之借款申請書向四信借錢」；「當時我並未辦理任
            何貸款及房屋過戶手續，我認為大姊及銀行人員不
            會欺騙我，便在銀行人員指示下，在用鉛筆打圈處
            簽名，但我並無用印，我從未授權庚○○或四信人
            員可以使用我個人名義進行借貸」；「我從未提供
            個人之任何財產證明予四信人員辦理個人信用徵信
            工作，四信人員也從未主動找我查詢徵信。我只應
            庚○○之要求為房屋買賣需要，將我個人之印鑑證
            明及戶籍謄本寄給庚○○，但我並不清楚實際用途
            【詳法務部調查局中部地區機動工作組八九振法二
            Ｏ七四七號影卷第六七、六八頁】；證人謝東元於
            本院審理時陳稱：「卷內借款申請書、本票等文件
            上簽署我姓名一事，只有前面我簽名那張我才知道
            。當時庚○○告知我，要購買土地，土地買好後會
            過戶給我，並可能會借錢，到時會請我開戶，但當
            時我有稱說要貸款要告知我，簽名那次有在臺中順
            便開戶，開戶後實際借錢之事我不知道。後來銀行
            向我們要錢，我去找銀行的人吵架，才知道此事，
            當時銀行的人員還稱說不關我的是，但之前都沒有
            看過這些文件」【詳本院九十年度訴字第九九八號
            刑事影卷（一）第四五頁】；證人王戴玉美於本院
            審理時陳稱：「王素娟有提及要我名義去銀行借錢
            ，我全權交由她處理。我同意她拿我名義去做他想
            做的事【詳本院九十年度訴字第九九八號刑事影卷
            （一）第六十二頁】，足認萬家村建設公司確是以
            人頭分散貸款，集中由萬家村建設公司使用之方式
            ，向臺中四信辦理貸款，而被告辛○○等亦明知上
            情，而仍決意核貸款項，故上開人頭戶均未曾至臺
            中四信辦理徵信作業，甚至部分人頭戶尚未辦理對
            保手續。
          此外，並有萬家村建設公司董監事會議紀錄、借款
            申請書、約定書、個人交易明細一覽表、個人繳息
            明細一覽表、放款最高額審核記錄表、本票等件附
            卷可稽。被告丙○○及證人王宏文、文崑崙、蔡清
            惠、劉原宏、蔡素珍、張金賜、王邦福、王戴玉美
            、王偉國、謝東元、王靜純於上開時間，雖分別在
            臺中四信開立帳戶，並各自申請如上所述之款項，
            但純係人頭帳戶，貸得款項均集中歸由萬家村建設
            公司使用之事實，堪以認定。
        (3)按九十一年十二月十一日修正前之合作社法第三條第
          四款規定：「合作社之業務，得為左列各款之一種或
          數種：四為謀金融之流通，貸放生產上或製造上必要
          之資金於社員，並收受社員之存款。」；第十二條規
          定：「法人僅得為有限責任或保證責任合作社社員，
          但其法人以非營利者為限。無限責任合作社社員，不
          得為其他無限責任合作社社員。」【另信用合作社法
          於八十二年十二月三日公布施行，該法第四條規定，
          信用合作社之管理，依本法之規定；本法未規定者，
          依其他有關法律之規定；而九十一年十二月十一日修
          正公布之合作社法第三條之一第一項規定，信用合作
          社，依信用合作社法之規定；其未規定者，依本法之
          規定】。可知依公司法設立之公司，在信用合作社公
          布施行前，並不能向合作社借貸款項。而財政部為避
          免放款風險過於集中，俾達成信用合作社穩健經營及
          普遍服務社員之宗旨，依信用合作社法第三十七條準
          用銀行法第三十三條之三【八十一年十月三十日修正
          公布】規定，於八十三年六月十四日，以（八三）臺
          財融字第八三一九八二六六七號發布之函示，對同一
          人或同一關係人授信總額及無擔保授信總額；臺中四
          信八十一年一月十六日，八十一年度第一次社務會議
          對每一社員之授信總額及無擔保授信總額；臺中市第
          四信用合作社建築融資貸款辦法，業於貸款對象限於
          社員放款，非社員必須加入成為社員才能辦理貸款等
          ，均有明確的規定，是被告丙○○等人為規避相關授
          信總額及無擔保授信總額之限制，仍沿用信用合作社
          修正公布前之作法，以人頭戶加入臺中四信成為社員
          ，再以分散貸款、集中使用之方式，達成實際貸款予
          萬家村建設公司，名義上卻又違反上開法令及臺中四
          信社務會議等限制之目的，細述如下：
          被告丙○○、王宏文、文崑崙、蔡清惠、劉原宏、
            蔡素珍、張金賜、王邦福、王戴玉美、王偉國等十
            人，於八十三年一月間，在臺中四信開立帳戶，並
            各別申請無擔保信用貸款一千萬元，均係經由臺中
            四信復興分社主辦人員癸○○、單位副主管江政智
            、單位主管即分社經理壬○○、副總經理Ｄ○○、
            總經理梁水盛、理事主席辛○○層轉審核後，准予
            核貸及放款；另共同被告庚○○及王戴玉美、王偉
            國、謝東元、王靜純於八十四年四月二十日貸得如
            附表之二所示之購買土地借款及建築融資，則均
            由臺中四信復興分社主辦人員申○○、單位副主管
            江政智、單位主管即分社經理林宗成【當時尚未改
            名為壬○○】、副總經理Ｄ○○、總經理丁○○、
            理事主席辛○○層轉審核後，准予核貸及放款等情
            ，有卷附之借款申請書可稽。
          被告癸○○、申○○、壬○○、Ｄ○○、丁○○、
            辛○○對於臺中四信前開貸款均係萬家村建設公司
            為取得營建週轉金，而分別以上開證人名義申辦之
            事，均知情乙節，業據被告丁○○、Ｄ○○、林振
            鈞、癸○○、申○○自陳在卷。被告辛○○雖陳稱
            ：放款之審查及核貸，係授權總經理及各業務單位
            經理依規定為之，如超過放款額度時，再陳報放款
            審議委員會書面審查，且均係依據各相關業務人員
            及總經理之審查意見辦理。前開十位證人申請各一
            千萬元之營建週轉金因經總經理、放款審議委員會
            審核通過，才在借款申請書上蓋章，對於證人王宏
            文等人係萬家村建設公司受限於法令不能向合作社
            貸款，才以個人名義申貸一事，並不瞭解等語，然
            查：
            I臺中四信復興分社貸款主辦人員即被告癸○○於
              本院審理時陳稱：「因為合作社當初放款不能夠
              針對法人撥款，故才用裡面員工、股東名義貸款
              」【詳本院九十年度訴字第九九八號刑事影卷（
              二）七一頁】；嗣後承接被告癸○○職務之被告
              申○○於本院亦證稱：「【為何當初要用那些人
              名義貸款給萬家村公司使用？】因為當時法令法
              人無法向合作社貸款，故由建設公司提供股東或
              員工名義辦理貸款。」；「如果有法人要貸款，
              他們都會跟經理反應，他們就會知道要用這種方
              式貸款。」；「【本件辦理的借款，有往上呈報
              還是壬○○跟你講就可以？】有往上呈報，要送
              到總行去．．．借款申請上面有蓋章的全部都知
              道這件事。」；「合作社辦理法人貸款時，一般
              都是用公司的員工或股東名義貸款，且擔保就是
              公司提供的擔保品。既然我們要做建設的件，就
              只能用就種方式來處理，我們也知道就是在規避
              合作社不能貸款給法人的規定」；「是因為要增
              加放款業績才會這樣。合作社各層級的主管都知
              道這樣的情況，所以合作社也都有以這種方式承
              辦法人貸款的業務」【詳本院九十年度訴字第九
              九八號刑事影卷（二）第六七至七八頁】；被告
              壬○○於本院審理時陳稱：「八十四年貸款這次
              ，理事主席知道此事情，我們還有建築融資報告
              書，一定要經過理事主席簽章，理事主席以下主
              管有蓋章的都知道此事情」【詳本院九十年度訴
              字第九九八號刑事影卷（二）第八六頁】；被告
              丁○○於本院審理時陳稱：「【是否知道八十四
              年貸款這次其實是萬家村建設公司要貸款，只是
              用各借款人名義貸款以規避公司不能向合作社貸
              款之法律規定？】．．．我知道這是一個建築融
              資的案件，我知道要用這些人名義來借錢．．．
              送資料給我們時，總社或分社人員也有跟我們說
              明建築案子的情況。」；「八十四年送資料過來
              時我就知道這是萬家村建設公司的案子」【詳本
              院九十年度訴字第九九八號刑事影卷（二）第八
              四至九一頁】。據此，臺中四信理事主席以下所
              有經手萬家村建設公司於八十三年一月間及八十
              四年四月間，分別以個人社員名義申貸無擔保信
              用貸款、購買土地借款及建築融資案件之人員，
              既均知悉上開貸款實係供萬家村建設公司使用，
              位居臺中四信之首之理事主席，同時亦係放款審
              議委員會當然成員之被告辛○○推稱對於上情均
              無所悉等語，顯與常理不合。
            II共同被告庚○○及王偉國、謝東元、王靜純於八
              十四年四月間申貸建築融資貸款時，所簽立之借
              款申請書所示，其中共同被告庚○○之借款申請
              書中單位主管意見欄內批註「本件為萬家村建設
              之建築融資，欲建三Ｆ透天住宅，目前建至三Ｆ
              頂板，本件為申請地上一Ｆ之融資貸放。」；證
              人王偉國之借款申請書中單位主管意見欄內批註
              「本件為萬家村建設之建築融資，欲建三Ｆ透天
              住宅，目前建至三Ｆ頂板，本件為申請地上三Ｆ
              之融資貸款。」；證人謝東元之借款申請書中單
              位主管意見欄內批註「本件為萬家村建設之建築
              融資，欲建三Ｆ透天住宅，目前建至三Ｆ頂板，
              本件為申請地上二Ｆ之融資貸放。」；證人王靜
              純之借款申請書中單位主管意見欄內批註「本件
              為萬家村建設之建築融資，欲建三Ｆ透天住宅，
              目前建至三Ｆ頂板，本件為申請地上三Ｆ之融資
              貸放。」。則上開各筆借款在經承辦單位即復興
              分社層轉予理事主席即被告辛○○審核時，在該
              等借款申請書之單位主管意見欄內既已載明前旨
              ，被告辛○○對於共同被告庚○○、證人王戴玉
              美、王偉國、謝東元、王靜純等個人名義申請之
              第二次建築融資貸款，實係集中供萬家村公司使
              用一事，又豈有不知之理？
            III被告壬○○於本院審理時復陳稱：「八十三年那
              次是土地融資，但案子不能夠就土地及建物分割
              ，整個案子有包括土地融資、建築融資、分戶貸
              款，我負責部分只有土地融資與建築融資，而本
              件也沒有做到分戶貸款。八十四年四月份辦得就
              是建築融資部分，融資貸款下來後，我們就先將
              前面辦的土地融資清償掉。八十四年這次我們就
              有作壹個建築融資貸款報告，這是分社做的，建
              築融資尚須經過放款委員會簽章，這與放款最高
              額審核紀錄表文件不一樣，這是另一套的文件。
              八十三年一月份時萬家村公司決定讓我們承作這
              個案子時，就已經決定要由我們負責土地融資、
              建築融資，分戶貸款這整個案子，只是辦理時期
              不同而已。．．．」；「【八十四年貸款這次理
              事主席是否知道這件事情？】都知道。我們還有
              建築融資報告書，一定要經過理事主席簽章，理
              事主席以下主管有蓋章的都知道這件事情。」等
              語【詳本院九十年度訴字第九九八號刑事影卷（
              二）第八四至九一頁】；核與被告Ｄ○○陳稱：
              「放款審議委員會成員除理事主席為當然委員外
              ，另有委員四人由理事互選．．．本社大額放款
              ，經分社徵信完成後，經總社我本人、總經理、
              理事主席書面審查後，再交由放款審議委員會開
              會討論，授信之分社經理得列席說明，經三分之
              二以上委員同意，才能核貸。」等語及八十四年
              初接任總經理職務之證人丁○○陳稱：「【是否
              知道八十四年貸款這次其實是萬家村公司要貸款
              ，只是用各借款人名義貸款以規避公司不能向合
              作社貸款之法律規定？】．．．我自己本身也是
              放款審議委員會委員，當時我們有看到土地融資
              、建築融資的資料．．．送資料給我們時總社或
              分社人員也有跟我們說明建築案子的情況。」等
              語均相符合，並有臺中四信調查資料表、建築融
              資報告書各一份附卷可考。而卷附之建築融資報
              告書於首段即已載明：「起造人萬家村建設公司
              負責人庚○○所有坐落南投縣中寮鄉○○○段二
              一六地號欲興建地上層之集合式住宅，現因建
              築資金週轉需要，擬向本社復興分社申貸建築融
              資．．．」之旨，於末頁「呈請核示裁決」下方
              ，又由經辦申○○、副理江政智、經理林宗成、
              副經理Ｄ○○、總經理丁○○、理事主席辛○○
              蓋章；且上開建築融資放款額度確實有經由被告
              辛○○、丁○○等五人組成之放款審議委員會於
              八十四年四月八日審核後，同意通過貸放合計二
              億一千萬元之款項一節，則有上開建築融資報告
              書所附之「建築融資審核記錄表」一紙可資為憑
              。
            Ⅳ綜上所陳，被告辛○○前開所述，與事證不相符
              ，無可採信。是萬家村建設公司向臺中四信申請
              第一次營建週轉金及第二次建築融資貸款時，所
              有臺中四信之承辦、審核人員即被告午○○、林
              登立、申○○、壬○○、Ｄ○○、丁○○、周賜
              斌對於各該由個人名義申貸之借款均係供萬家村
              公司興建「萬年富貴」建築案使用一節，本即知
              情之事實，洵堪認定。
        (4)就合作社法第十二條明定公司不能向合作社申辦貸款
          之規定，被告癸○○、申○○、壬○○、Ｄ○○、何
          成文、辛○○均有明知，故遇有建設公司欲申辦貸款
          時，均係由公司提供自然人名義辦理借款，以達建設
          公司取得各該借款使用之目的等情，又據被告癸○○
          、申○○、壬○○、Ｄ○○證述明確，並有臺中四信
          為因應前開限制規定，而制定之「臺中四信建築融資
          貸款辦法」在卷可稽。而被告癸○○、申○○、林振
          鈞、Ｄ○○、丁○○、辛○○等人因辦理其他建設公
          司向臺中四信以自然人之人頭分散借款，再集中歸由
          建設公司使用，亦係依萬家村建設公司於申貸第一次
          營建週轉金及第二次建築融資貸款時同樣之方式，亦
          即由各該公司提供自然人社員為人頭，分散借款，再
          集中歸由各該建設公司使用，綜上，堪信上情屬實。
          則臺中四信上開人員在承辦萬家村建設公司申請之第
          一次營建週轉金及第二次建築融資貸款時，准許該公
          司以自然人分配借款再集中由萬家村公司使用之方式
          ，顯係在規避合作社法第十二條之規定，已臻明確。
        (5)臺中四信曾於八十一年一月十六日，召開八十一年度
          第一次社務會議，會中決議：1.該社對每一社員客戶
          授信最高總額修正為最高限額八千萬元，無擔保放款
          之最高限額以二千萬元為限。2.授信權限額：有擔保
          品部分：總經理為二千萬元，單位主管為六百萬元。
          無擔保品部分：總經理為一千萬元，單位主管為二百
          萬元，有該次會議紀錄附卷可稽。被告丙○○及王宏
          文、文崑崙、蔡清惠、劉原宏、蔡素珍、張金賜、王
          邦福、王戴玉美、王偉國等十人於八十三年一月間，
          在臺中四信開立帳戶，並各別貸得無擔保信用貸款一
          千萬元，就形式上觀之，雖未違反前開社務會議決議
          之授信額度，但依前述，該十人貸得之款項實係作為
          萬家村建設公司營建週轉金之用，是以若依實際上使
          用者係萬家村建設公司之角度觀之，臺中四信以此迂
          迴方式貸放與萬家村公司之營建週轉金即高達一億元
          ，顯已違反前開社務會議每一社員客戶授信最高限額
          為八千萬元之決議內容。
        (6)中央存款保險股份有限公司於檢查臺中四信後，就本
          件萬家村建設公司貸款案所提出之金檢報告，認為本
          案之核貸過程有如下之缺失：萬家村建設公司案部分
          擔保品係由法人萬家村建設公司提供，該公司營業執
          照上並未有對外保證之營業項目，且徵信資料僅徵取
          借保人自填之個人信用資料表，大部分借保人未作徵
          信調查報告，其所作少部分徵信調查亦僅側重不動產
          之鑑估，核均欠當，另該十借戶所借金額，皆於撥款
          當日轉入擔保物提供人萬家村建設公司及保證人李明
          哲之活期存款戶，最近繳息【八十三年九月三十日】
          並由萬家村建設公司代付，有分散借款、集中使用之
          嫌，且本案十戶借款本金，亦於八十三年七月到期延
          滯，應請注意催理，以維債權【詳法務部調查局中部
          地區機動工作組八九振法二Ｏ五六Ｏ影卷第十六頁】
          。
        (7)共同被告庚○○、王素娟對於經被告知臺中四信之授
          信對象不包括法人後，乃依臺中四信承辦人員之指示
          ，提供自然人為名義人，以借用自然人名義借款方式
          ，來辦理萬家村公司所需之第一次營建週轉金、第二
          次建築融資貸款之事實，亦坦承不諱。而共同被告李
          明哲於調查局詢問時坦承被告丙○○曾轉達臺中四信
          規定授信對象不含法人，要萬家村建設公司提供人頭
          ，以申辦無擔保信用貸款，共同被告王素娟於調查局
          訊問時亦坦承係先與臺中四信承辦人談妥貸款程序後
          始提供人頭，則共同被告庚○○、王素娟主觀上對以
          上開人頭方式貸款係違背臺中四信放款規定一節自有
          認識，其二人與被告辛○○等人有共同背信之犯意甚
          明。此外，另有財政部八十三年六月十四日台財融第
          八三一九八二六六七號函、臺中四信八十一年一月十
          六日八十一年度第一次社務會議會議記錄、臺中四信
          建築融資報告書、對保約定書、放款最高額審核紀錄
          表、臺中四信各級人員授信權責劃分辦法影本、存保
          公司金融檢查紀錄影本等在卷足證，渠等辯解，均係
          飾卸之詞，不足採信。本案事證明確，被告辛○○、
          丁○○、Ｄ○○、壬○○、癸○○、午○○及申○○
          犯行，均堪以認定。
    (五)巨庭建設公司案部分：
      1.訊據被告子○○、Ａ○○、辛○○、戊○○、己○○、
        丁○○、Ｄ○○、壬○○、宙○○、癸○○、午○○、
        申○○均矢口否認有為背信等犯行，被告子○○辯稱：
        伊於八十三年間，原為臺中四信法務室催收課長，只負
        責貸放後之逾期放款催收，並不負責經辦未貸放前之「
        放款」業務。八十三年間，伊偕梁水盛等人遊說丙○○
        以巨庭建設公司「陽光城市」建築案，承接富比帝建設
        公司原向臺中四信貸款的三億二千萬元債務。伊以隱名
        合夥方式參與投資丙○○「陽光城市」建案，並提供十
        名人頭戶，向臺中四信辦理無擔保放款，每戶九百萬元
        ，貸款後將資金匯入丙○○帳戶，由丙○○轉供巨庭建
        設公司作為購買富比帝建設公司上開建築個案及土地之
        用。富比帝建設公司於丙○○以巨庭建設公司「陽光城
        市」承接前，即已積欠臺中四信三億二千萬元之土地貸
        款債務，並另外積欠其他廠商數千萬元，伊及丙○○提
        供二十名人頭戶向臺中四信辦理信用貸款一億八千萬元
        所得，係全部用於承接富比帝建設公司建案及土地所需
        開銷，即巨庭建設公司以一億八千萬元，承接該建案及
        不動產物權，促使建案繼續進行，以免先前富比帝建設
        公司貸款三億二千萬元成為臺中四信的呆帳，雖以人頭
        戶分散貸款，集中由丙○○使用之貸款過程略有瑕疵，
        但該放款既非基於生損害於臺中四信之目的，而係基於
        減少臺中四信之貸放款項成為呆帳之有利目的而為，伊
        並無意圖為自己或第三人不法利益之主觀犯意可言等語
        。被告Ａ○○辯稱：伊於巨庭建設公司八十四年二月二
        十一日，向臺中四信辦理建築融資貸款時，尚未至巨庭
        建設公司任職，而係在臺中四信擔任徵信調查員，於八
        十四年五月間，自臺中四信離職至巨庭建設公司擔任業
        務部副理，係依巨庭建設公司負責人丙○○指示代為填
        寫借款申請書、簽發本票並蓋用印章，且丙○○有告知
        均有獲得人頭戶的授權。伊於八十四年初，剛調至臺中
        四信最低階層徵信單位，負責處理不動產估價方面之業
        務，並非負責對保業務。伊僅係剛任職不久的小職員，
        如何能與丙○○及臺中四信總社之最高管理階層有所犯
        意聯絡。八十五年七月間，丙○○以約六成之成交房屋
        向臺中四信辦理分戶貸款五億餘元。丙○○提供印章並
        指示伊填具人頭之借款申請書及本票，惟分戶貸款的人
        員名單及印章均是丙○○提供，伊只是巨庭建設公司之
        員工，豈能與老闆丙○○有所謀議或質疑丙○○所交付
        的名單中之人，是否有授權丙○○等語。被告辛○○辯
        稱：伊雖於八十三年至八十五年間，擔任臺中四信的理
        事主席，也是授信審議委員會的委員，且見過被告丙○
        ○，但與被告丙○○並無往來。「陽光城市」建築案的
        土地抵押貸款及建築融資貸款均已清償完畢，原先富比
        帝公司積欠三億二千萬元，也已獲得解決，不但未造成
        臺中四信的損害，尚且解決上開呆帳，分戶貸款並未有
        超貸的情形，告訴人仍得從抵押物求償，不得謂臺中四
        信或中興銀行有何損害；本案尚未獲完全清償者，僅有
        上述發生於八十五年七月間之分戶購屋抵押貸款，而該
        次分戶購屋貸款之金額，每戶均低於六百萬元，依據臺
        中四信於八十四年五月二十六日通過之「臺中市第四信
        用合作社各級人員授信權責劃分辦法」第二條規定，只
        須單位營業主管【即分社經經】核可貸放即可，全部責
        任應由各營業單位主管負責，彰化縣彰化市○○○段牛
        稠小段一五Ｏ、一五Ｏ之一、一五一之一土地上的店舖
        住宅大樓，經大華不動產鑑定公司推估銷售金額高達十
        六億三千一百萬元，故臺中四信承辦人員所作「巨庭建
        設股份有限公司申請建築融資承作之探討報告」認該社
        核貸六億六千萬元之土地及建築融資貸款，並未高估，
        難謂有何背信等語。被告戊○○辯稱：伊係於八十四年
        三月七日臺中市第四信用合作社八十四年第三次理事會
        時，因授信審議委員會原委員吳啟津辭任出缺，才經該
        次理事會補選被告戊○○擔任。至於巨庭建設公司建築
        融資申請案，係在被告接任審議委員以前，即八十四年
        三月一日，業經授信審議委員會審核通過，有建築融資
        報告書可證，且依該建築融資審核紀錄表記載，參加審
        核之委員為辛○○、己○○、梁秀全、丁○○，嗣並提
        請八十四年三月七日同次理事會討論，是伊並未曾參與
        巨庭建設公司建築融資申請之授信審議工作。而臺中四
        信理事會之決議，在確保臺四信債權及利益，亦即由巨
        庭建設公司承擔富比帝公司之債務，減損合作社的呆帳
        ，臺中四信理事會之決議並無意圖自己或第三人不法利
        益之故意可言。關於每坪土地估價五十一萬元計算之借
        款申請，係依據放款單位提供之大華不動產鑑定股份有
        限公司之鑑定價格，而實際係以每坪時價五十萬元估值
        ，亦經徵信調查人員以每坪時價五十萬元估值，扣除土
        地增值稅後，計值三億一千二百二十九萬九千三百八十
        八元，並建議實貸金額為三億零一百三十六萬八千九百
        零九元。而巨庭建設公司申請建築融資承做之探討記載
        以黃志波名義【儷園建設】原核貸金額為三億二千萬元
        ，而巨庭建設公司提出估價核貸三億元，核貸金額反而
        減少二千萬元，足見臺中四信理事會並無超估土地價值
        情形等語。被告己○○辯稱：伊雖為臺中四信授信審議
        委員會之委員，但關於巨庭建設公司申請建築融資案，
        依照臺中第四信用合作社各級人員授信權責劃分辦法規
        定，係於八十四年三月一日送交授信審議委員會審查，
        經委員辛○○、梁秀全、丁○○及伊審查後，作成送請
        理事會後辦理貸款之決議，足見該授信審議委員會並未
        作成最後決議同意放款，而係特別提請八十四年三月七
        日召開之八十四年度第三次理事會討論。臺中四信理事
        會的決議，在於確保臺中四信債權及利益，且在於收富
        比帝公司之逾期未償貸款，亦即由巨庭建設公司承擔富
        比帝公司之債務，代為償付本息，對於減免合作社呆帳
        損失，收回逾期貸款，有極大助益，並無為自己或第三
        人不法利益之意圖可言。本件建築融資並未依土地每坪
        五十一萬元估價貸款，實際上係以每坪二十六萬三千一
        百五十七元，而實貸三億元等語。被告丁○○辯稱：第
        一次放款即八十三年七月間，由賴茂盛等二十名人頭向
        臺中四信辦理一億八千萬元之無擔保放款，與伊無關，
        因當時伊尚未就職總經理；第二次放款即八十四年初六
        億六千萬元部分，十八名人頭之借款申請書上，係由當
        時臺中四信之副總經理Ｄ○○於「總經理欄」代理簽章
        ，伊全無任何背信或業務登載不實之不法犯行；第三次
        放款，因其係各戶金額低於六百萬元之有擔保借款，依
        臺中四信各級人員授信權責劃分辦法，只需單位營業主
        管【即分社經理】核許放貸即可，故其責任歸屬與當時
        擔任總經理之伊無涉。伊於八十四年三月七日第三次理
        監事會議中，代表授信審議委員會所提出之巨庭建設建
        築融資案評估報告，係依據第三次大華不動產鑑定股份
        有限公司之鑑定報告數據為客觀評估，並非審議委員或
        伊憑一己私念所憑空製作者。又該評估報告之著眼點係
        在於「風險分散」、「減少業務損失」，係有利於臺中
        四信。再者，該審議委員會之評估報告，僅係供臺中四
        信理事會參考之用，並無決策放貸權限。臺中四信同意
        巨庭建設公司及丙○○之貸款申請案，係基於減少呆帳
        ，為臺中四信謀求利益之出發點，縱其放貸過程或有與
        合作社法「不得貸款予法人」之規定不符情形，然並不
        該當背信罪之犯罪構成要件，且臺中四信同意巨庭建設
        公司提供人頭辦理貸款，於客觀上並未受有損害，反係
        減少大部分呆帳而獲益良多，亦不該當背信罪之犯罪構
        成要件等語。被告Ｄ○○辯稱：八十三年間富比帝建設
        公司逾期放款遲未解決，且該建築工地已開挖地下層，
        與一般完整的土地不同，若循法院拍賣程序處理，恐因
        無人應買而導致拍賣價格不敷清償貸款，造成臺中四信
        鉅額呆帳。當時理事主席辛○○、總經理梁水盛乃共同
        研商如何確保臺中四信債權，咸認若能覓得建商將該建
        物繼續興建完成順利出售，即可確保債權，遂由總經梁
        水盛委請巨庭建設公司負責人丙○○，同意由該公司以
        「陽光城市」建築案承接富比帝建設公司之建案及債務
        ，然因富比帝公司於建築初期即已對外預售房屋，又積
        欠營造小包之營造費用，為解決該債務，巨庭公司必須
        先籌借一筆資金作為周轉，乃由辛○○、梁水盛等人商
        議，由丙○○、子○○分別邀請親朋好友或公司股東加
        入臺中四信成為社員後，再由以對自然人社員信用放款
        之方式分散貸款，再集中匯入丙○○之帳戶，由丙○○
        轉供巨庭建設購買土地並支付富比帝公司建築個案所需
        費用。由於該貸款案係由當時之總經理梁水盛與建商丙
        ○○接洽，事前並未與伊討論，因此伊並未參與任何意
        見，亦無決定放款之權。建築融資案係經放款審議委員
        會審核通過，並非任職副總經理的伊所能決定。依巨庭
        建設公司提出之建築融資計畫書所示：除利用一億八千
        萬元之信用貸款作為接收富比帝公司積欠之營造費用外
        ，建地之部分，以同該土地抵押貸款三億元，建築物之
        部分，則依各樓層完成之比率以建築融資之方式核放三
        億六千萬元，且所貸放款項必須先償還原富比帝三億二
        千萬元之逾期放款，而建築融資核放後，亦先清償前述
        一億八千萬元之信用貸款。縱上所述，本案於建築物完
        成時，將僅存建築融資之信用貸款三億六千萬元及抵押
        貸款三億元，合計六億六千萬元。而本件建築物為地下
        二層，地上十四層之店鋪住宅大樓，總樓地板面積為八
        九四Ｏ‧七坪，依大華不動產鑑定公司估價，預計全部
        銷售完畢之金額為十六億三千一百萬元，則俟建築物興
        建完成後，以售出之建物向臺中四信或其他行庫辦理分
        戶貸款百分之七十計算，至少得款約十一億四千萬元，
        縱使銷售率僅六成，亦足以清償上開臺中四信之六億六
        千萬元貸款。因此本件貸款案站在臺中四信之立場，應
        有利於合作社，因此縱使該貸款案有程序上違法之處，
        然伊絕無損害臺中四信之意思。其間縱有所謂規避信用
        合作社及銀行法之處，惟伊主觀上並無損害本人之意思
        等語。被告壬○○辯稱：八十三年間，因富比帝建設公
        司逾期放款遲未解決，且該建築工地已開挖地下層，與
        一般完整的土地不同，若循法院拍賣程序處理，恐因無
        人應買而導致拍賣價格不敷清償貸款，造成臺中四信鉅
        額呆帳。當時理事主席辛○○、總經理梁水盛乃共同研
        商如何確保臺中四信債權，咸認若能覓得建商將該建物
        繼續興建完成順利出售，即可確保債權，總經理梁水盛
        委請巨庭建設公司負責人丙○○，同意由該公司以「陽
        光城市」建築案承接富比帝建設公司之建案及債務，然
        因富比帝公司於建築初期即已對外預售房屋，又積欠營
        造小包之營造費用，為解決該債務，巨庭公司必須先籌
        借一筆資金作為周轉，乃由辛○○、梁水盛等人商議，
        由丙○○、子○○分別邀請親朋好友或公司股東加入臺
        中四信成為社員後，再由以對自然人社員信用放款之方
        式分散貸款，再集中匯入丙○○之帳戶，由丙○○轉供
        巨庭建設購買土地並支付富比帝公司建築個案所需費用
        。以信用貸款方式處理逾期放款案，係辛○○、梁水盛
        等人與丙○○籌劃決議，伊並未參與其事。本貸款案經
        決議後，因復興分社距該土地較近，方便查核，總經理
        梁水盛遂通知當時在該社任職之經理壬○○至總社告知
        上情，並指示已覓得巨庭公司丙○○同意開發該土地，
        並由丙○○找其公司股東二十人加入本社社員，以社員
        名義向本社辦理信用貸款每人九百萬元合計一億八千萬
        元，要求復興分社配合辦理相關貸款事宜。伊對該貸款
        案無核准予否之權，巨庭建設公司於八十四年三月一日
        間向復興分社提出申請建築融資，由於信用合作社不得
        貸款予公司法人，且受限於個人信用貸款額度之限制，
        總經理梁水盛遂依慣例，指示以個人加入社員後，辦理
        信用貸款之方式撥放建築融資，復興分社依分層負責辦
        法審核丙○○等人提供之社員名單，逐一由承辦人員辦
        理對保、徵信手續，經被告審核後，依規定呈總社審核
        。從而該建築融資案，係經過總社之授信審議委員會審
        核通過，並非分社經理被告伊所能決定。伊主觀上係站
        在臺中四信立場，認為此舉有利於合作社，始依照總社
        梁水盛指示，絕無損害臺中四信之意思。其間縱有公訴
        意旨所謂規避信用合作社及銀行法之處，然伊主觀上並
        無損害臺中四信之意思。伊於上開建物完成地面三層，
        核放三期建築融資貸款後，於八十四年五月間調回總社
        擔任研究室專員職務，後續之放款及分戶貸款部分，並
        非伊所承辦等語。被告宙○○辯稱：伊並非巨庭建設公
        司無擔保貸款一億八千萬元貸款案之決議人員，亦未參
        與其事。建築融資案，係經過總社之授信審議委員會審
        核通過，並非伊所能決定。伊接任復興分社經理時，該
        建築融資已核放一億六千萬元，伊依總社已審核通過之
        建築融資貸款案，按建物完工之進度繼續撥款，一方面
        清償前述一億八千萬元部分之貸款，另一方面則有助於
        巨庭建設公司順利完成該建物，若伊違反總社之意不予
        續貸，不但無法清償前述一億八千萬元之信用貸款，且
        巨庭建設公司將無法興建該大樓，將使後續建物完成後
        之分戶貸款受阻，影響所及，將造成前述建築融資無法
        回收，臺中四信亦將蒙受重大損失。因此伊主觀上係站
        在有利於臺中四信之立場，才繼續撥貸，絕無損害臺中
        四信之意思。另分戶抵押貸款係由臺中四信復興分社承
        辦人午○○辦理，並非伊所承辦等語。被告癸○○辯稱
        ：伊是臺中四信授信放款經辦，八十二年一月至八十五
        年五月間，均有實際辦理對保手續。臺中四信八十三年
        七月間，賴茂盛等二十名信用貸款案，係由臺中四信總
        社授信審議委員會審議通過，伊當時任職臺中四信復興
        分社主辦放款業務，遂負責該借款人之放款及對保業務
        。伊對借款人及連帶保證人均詳實對保，並未在借款約
        定書為任何虛偽之記載。伊自八十四年五月二十七日調
        職臺中四信向上分社，從而該建築案完成後之分戶貸款
        工作，伊並未承辦。且伊擔任復興分社之主辦放款，本
        件建築融資案件經臺中四信總社總經理指定由復興分社
        承辦後，伊即依據臺中四信之建築融資辦法放款及對保
        業務，確曾對於借款人為實際之對保，並未有何虛偽記
        載之行為。被告午○○辯稱：伊是自八十四年七月十一
        日擔任放款經辦，之前融資與審核皆已完畢，伊是從第
        八期開始接辦申○○的業務，當時已經撥款審核已經完
        畢，是依照授信審議委員會的撥款順序辦理，上開鉅額
        貸款，係由理事主席辛○○、理事戊○○、己○○、總
        經理丁○○等放款審議委員會決定。伊僅是最基層之放
        款業務員，既無放款授信額度之權限，僅係依授信審議
        委員會決定之放款事項，辦理例行業務而已，縱辦理業
        務有不完足之過失，亦難謂有不法為自己或第三人之意
        圖即有加損害本人之利益之意思。伊所辦理之五億餘元
        及一億三千四百八十三萬元房屋所有人名義貸款，均悉
        數償還丙○○「陽光城市」建築案之前貸款，係使臺中
        四信收回舊貸款之有利結果，伊並無違背其任務，致生
        損害於臺中四信之財產或其他利益等語。被告申○○辯
        稱：伊原任職臺中四信復興分社，為授信放款之經辦人
        ，屬最基層職員，有擔保品之申貸、建築融資申貸及無
        擔保品申貸放款，伊僅是文書上之呈示，既無估價及准
        否貸放之權限，有否造成臺中四信損害，均非被告申○
        ○所能參與或置喙。巨庭建設公司貸款案，原由臺中四
        信總社承辦，嗣變成逾期放款。八十三年七月間信用貸
        款二十人，每人九百萬元，合計一億八千萬元，當時之
        主辦人員係癸○○，伊僅有協助辦理其中二人。嗣巨庭
        建設公司以土地抵押擔保四人共計三億，此部分由臺中
        四信總社估價，八十四年二月二十一日申請，同年三月
        一日，由授信審議委員會審核通過放款，而擔保放款部
        分是由伊主辦。巨庭建設公司辦理建築融資十八人，每
        人二千萬元，計三億六千萬元，本款項屬「分層分批撥
        放」，並由前開貸款先行扣除一億八千萬元，本件貸款
        撥至八樓後，由被告午○○接辦，貸款案亦由授信審議
        委員會通過。嗣分戶貸款一億三千四百八十三元，亦由
        被告午○○接辦，並非由伊承辦等語。
      2.被告辛○○等人於前開任職期間內確有參與巨庭建設公
        司相關貸款業務，分述如下：
        (1)無擔保貸款一億八千萬元部分【被告辛○○、Ｄ○○
          、子○○、壬○○、癸○○、申○○、丙○○及共同
          被告梁水盛】：
          被告辛○○、Ｄ○○、子○○、壬○○、癸○○、陳
          雲昌確有參與巨庭建設公司無擔保貸款一億八千萬元
          之相關貸款業務等情，業經被告丙○○等人陳述明確
          ：
          被告丙○○於調查局陳稱：「彰化市○○○段牛稠
            子小段第一五Ｏ號等土地原係富山集團所屬的富比
            帝建設所推出之建築個案，因該案曾向四信辦理土
            地擔保貸款二億八千萬元，後因富比帝建設財務週
            轉不靈倒閉，當時四信總經理梁水盛為確保債權，
            遊說我本人承接該案，經我評估有利可圖及梁總經
            理願意提供資金協助興建，暫無需我出資，我乃願
            意概括承受該案【詳臺灣臺中地方法院檢察署八十
            八年度他字第二七六四號偵查卷第一六六至一六九
            頁】；「我提供賴茂盛等十名人頭戶之開戶及貸款
            對保，係由我聯絡四信復興分社放款承辦人癸○○
            至我公司及部分人頭戶之住處辦理」【詳臺灣臺中
            地方法院檢察署八十八年度他字第二七六四號第一
            六六至一六九頁】；檢察官偵查時陳稱：「原本土
            地是他人所有，原地主原本向四信貸款逾期貸款，
            因我與四信課長子○○很熟，四信總經理則找我，
            由子○○與我各找十名先信用貸款所得清償逾期放
            款及土地款」；「我找到的人頭資料均交由Ａ○○
            整理，我找的人頭部分都得其同意。」；「我先以
            信用貸款清償土地貸款，再以建築融資分戶融資方
            式，是四信總社協理兼經理林宗成與我洽談」【詳
            臺灣臺中地方法院檢察署八十八年度他字第二七六
            四號偵查卷第五五至五八頁】。
          被告子○○於調查局陳稱：「因前手富山建設公司
            在開挖地下室後，財務發生週轉不靈，留下二億八
            千萬元之貸款，臺中四信為確保債權，乃由當時總
            經理梁水盛、副總經理Ｄ○○、復興分社經理林宗
            成及我本人負責向相關建設公司遊說承接興建，江
            耀閭評估後願意承受，但因辦理建築融資需視建物
            一樓頂樓板完成方可核貸，而其需前置周轉金一億
            八千萬元，要求本社配合辦理無擔保信用貸款，經
            雙方協議結果，找二十名人頭辦理無擔保信用貸款
            ，每名人頭核貸九百萬元，共計一億八千萬元，於
            是我負責找寅○○、丑○○、辰○○、宇○○、費
            小鳳、天○○、玄○○、黃○○○、黃如言及賴慧
            芬等十名人頭，另外十名人頭由丙○○負責」【詳
            臺灣臺中地方法院檢察署八十八年他字第二七六四
            號偵查卷第一四Ｏ至一四五頁】；於檢察官偵查時
            陳稱：「富山建設週轉不靈，我與丙○○談時，梁
            水盛、Ｄ○○、林宗成、及我四人均在場。用我與
            丙○○提供各十名貸款清償富山建設留下工程款與
            土地的錢。梁水盛、Ｄ○○、林宗成都知情」【詳
            臺灣臺中地方法院檢察署八十八年他字第二七六四
            號偵查卷第一八七至一八九頁】；於本院審理時陳
            稱：「當初我們受命於梁水盛，由巨庭建設公司承
            接富比帝建設公司此一建案。當初本有離職之準備
            ，承接案當初是由梁水盛研議，辛○○是最後一位
            知道者，Ｄ○○也有參加研議，壬○○當初並未參
            與研議」【詳本院八十九年度訴字第一五一九號刑
            事卷（一）第一一八頁】。
          被告癸○○於調查局陳稱：「巨庭建設負責人江耀
            閭提出申請貸款，該申請案由總社交由四信復興分
            社辦理，依據合作社法規定，信用合作社僅能貸予
            社員，不能貸予法人，故巨庭建設欲貸款，勢需找
            人頭戶借款，丙○○曾向我表示欲借款之人頭戶皆
            為公司股東」；「前述貸款案當時復興分社經理林
            宗成曾向我表示該筆貸款原在總社申貸，因逾期放
            款，現由巨庭建設承接，總社交由復興分社辦理後
            續申貸手續，希望我配合相關手續」【詳臺灣臺中
            地方法院檢察署八十八年他字第二七六四號偵查卷
            第二六四至二六七頁】；於本院審理時陳稱：「第
            一次八十三年七月間，無擔保放款給巨庭公司時，
            是任職復興分社，我當時擔任放款承辦人，無擔保
            放款申請案時，我必須要審查票信及在借款人在四
            信及他行往來的情形，我沒有做過無擔保放款，就
            巨庭這一件一億八千萬元無擔保放款是建築融資，
            總社說要讓我們復興分社來辦，他們是用「建築融
            資」的申請手續來辦理，因為巨庭公司他們拿一些
            評估資料給我們看，所以我們才會這樣處理，二十
            個人頭戶所填的放款申請書都一樣」【詳本院八十
            九年訴字第一五一九號刑事卷（二）第七一至七三
            頁】。
          被告壬○○於調查局陳稱：「四信總社營業部承辦
            前述貸款三億二千萬元給黃宇光作為土地融資貸款
            ，之後黃宇光將該筆土地賣給富比帝建設公司，事
            後黃宇光尚未辦理產權移轉登記至富比帝建設公司
            名下，該建設公司即開始興建並對外公開銷售，惟
            因財物周轉困難，無法繼續興建乃至造成呆帳，並
            由中央存款保險公司執行金檢結果，認為本社有重
            大缺失，期限改善。於是本社理事主席辛○○、總
            經理梁水盛等人研議結果，由總社法務課長子○○
            接洽遊說巨庭建設承辦本案續建事宜，經辛○○等
            人研議妥善後，於八十三年六、七月間，我才接到
            總經理梁水盛之電話通知，至渠辦公室告知我上述
            研議結果，本興建案將由巨庭建設丙○○繼續興建
            ，而本社將配合丙○○提供之二十名股東為借款人
            ，每人信貸為九百萬元，合計一億八千萬元給巨庭
            建設融資使用，以利其先行墊付積欠國稅局、臺中
            三信及營造廠興建工程款等項欠款」；「總經理梁
            水盛告知並要求復興分社配合辦理前述一億八千萬
            元信用貸款時，當時有理事主席辛○○、副總經理
            Ｄ○○、課長子○○等人在場，均知悉上情」【詳
            臺灣臺中地方法院檢察署八十八年度他字第二七六
            四號偵查卷第二七二至二七五頁】；於檢察官偵查
            時陳稱：「中央存保金檢結果認重大缺失，辛○○
            、梁水盛等人通知我本案逾期放款要由丙○○承接
            辦理一億八千萬元信用貸款，當時辛○○、梁水盛
            、Ｄ○○、子○○等人均在場，且知情。而丙○○
            當時並沒有在場。理監事會議我沒有參加，是總經
            理丁○○參加的」【詳臺灣臺中地方法院檢察署八
            十八年度他字第二七六四號偵查卷第三Ｏ四至三Ｏ
            六頁】。
          被告Ｄ○○於調查局陳稱：「八十三年七月間江耀
            閭、四信理事主席辛○○、梁水盛、子○○、林宗
            成等人在總經理室洽談有關巨庭建設公司承接土地
            建築案，本社配合貸款相關事宜，並達成共識後，
            由子○○到我辦公室要我進入總經理室，由梁水盛
            告知我渠等達成協議內容為：依合作社法規定『法
            人』不能貸款，必須由具有『社員』身分者方可申
            請，因此上述土地建案以二十名貸款人名義，以總
            經理當時信用貸款最高額限度每人九百萬元核貸總
            金額一億八千萬元，用來作為該土地建築案前手富
            山建設公司留下債務及本建築案興建至一樓頂之工
            程費用，至於由何人遊說巨庭建設承接，我不清楚
            。當時梁水盛告知我上述協議內容，是為了確保富
            山建設向本社貸款債權，同時照會我在本社復興分
            社呈送巨庭建設公司貸款案時予以核章，再陳總經
            理核批」；「巨庭建設第一次貸款是由當時總經理
            梁水盛核章決行，並經理事主席辛○○核章後方可
            貸款」【詳臺灣臺中地方法院檢察署八十八年度他
            字第二七六四號偵查卷第二八Ｏ至二八四頁】。
          被告辛○○於本院審理時陳稱：「我們有經過協議
            才提出來的，八十三年七月間決議之前，梁水盛和
            我有在總經理辦公室有協議貸款給巨庭公司」【詳
            本院八十九年訴字第一五一九號刑事卷（二）第四
            五頁】。
          被告申○○於本院審理時陳稱：「巨庭建設公司貸
            款案，原由臺中四信總社承辦，嗣變成逾期放款。
            八十三年七月間是信用貸款二十人，每人九百萬元
            ，合計一億八千萬元，當時之主辦人員係癸○○，
            伊僅有協助辦理其中二人，貸款申請書由伊蓋章」
            【詳本院九十三年度重訴字第二二五號刑事卷（二
            ）第一一七至一一九頁】。
        (2)土地擔保貸款三億元及建築融資三億六千萬元部分【
          被告辛○○、丁○○、己○○、戊○○、Ｄ○○、施
          長溪、壬○○、癸○○、申○○、午○○、Ａ○○、
          宙○○、丙○○及共同被告梁秀全】：
          被告辛○○、丁○○、己○○、戊○○、Ｄ○○、施
          長溪、壬○○、癸○○、申○○、午○○、Ａ○○、
          宙○○確有參與巨庭建設公司土地擔保貸款三億元及
          建築融資三億六千萬元之相關貸款業務等情，業經被
          告丙○○等人陳述明確：
          被告丙○○於調查局陳稱：「由於富比帝建設公司
            當時因開挖該建築案之地下室已積欠營造廠四千餘
            萬元，及逾期利息五千餘萬元，及需土地過戶增值
            稅，部分興建費用等約八千萬元，合計約一億餘元
            。梁水盛乃同意以信用貸款方式先行撥款一億八千
            萬元以支付前述費用，再於房屋興建一樓以上及同
            意以信用貸款之建築融資方式提供三億六千萬元之
            資金供房屋興建，另前述富比帝建設土地擔保貸款
            二億八千萬元變更貸款人名義辦理擔保貸款三億元
            ，後於房屋興建完成後，再以分戶房屋擔保貸款方
            式償還前述四信之貸款」；「我本人興建「陽光城
            市」案每坪造價為五萬五、六千元，因當時興建需
            三億六千萬元，經向四信要求核貸，後四信理事主
            席辛○○及總經理Ｄ○○等人同意核貸前述所需三
            億六千萬元，且通知我利用十八個人頭戶以信用貸
            款方式各辦理建築融資貸款二千萬元，合計三億六
            千萬元」【詳臺灣臺中地方法院檢察署八十八年度
            他字第二七六四號偵查卷第一六六至一六九頁】；
            於檢察官偵查時陳稱：「我先以信用貸款清償土地
            貸款，再以建築融資分戶融資方式，是四信總社協
            理兼經理林宗成與我洽談」【詳臺灣臺中地方法院
            檢察署八十八年度他字第二七六四號偵查卷第五五
            至五八頁】。
          被告午○○於調查局陳稱：「我於八十四年六月間
            調任放款經辦業務後接替原由申○○承辦之上述放
            款業務，當時該建案以建至七樓，我接續辦理建築
            融資及建物完成後之分戶貸款業務」【詳臺灣臺中
            地方法院檢察署八十八年度他字第二七六四號偵查
            卷第一七一至一七五頁】；於檢察官偵查時陳稱：
            「融資貸款係按工程進度分次撥款，進行一半我才
            接手，後來的分戶貸款是我辦理。核對建築融資的
            部分，當時建築融資之人頭，每人借二千萬左右」
            【詳臺灣臺中地方法院檢察署八十八年他字第二七
            六四號偵查卷第五五至五八頁】；於本院審理時陳
            稱：「至於承辦陽光城市的建築融資案，壬○○、
            宙○○有無任何指示一事，我是接申○○的，他們
            沒有給我指示，因為他們是長官，做到一定的程度
            時，我會請示他們是不是可以做，而且必需經過他
            們二人同意」【詳本院八十九年訴字第一五一九號
            刑事卷（二）第一二Ｏ至一二六頁】。
          被告子○○於調查局陳稱：「八十三年七月間向臺
            中四信辦理第一次信用貸款，八十四年三月間我續
            借用林俊宏、程周龍、寅○○、丑○○、賴慧芬、
            吳英傑、地○○、酉○○等八名人頭，而丙○○借
            用十名人頭戶，共計十八人頭戶辦理第二次建築融
            資，每名二千萬元，合計三億六千萬元。第一、二
            次信用貸款資金均由巨庭建設用來支付貸款利息及
            營建案所需」【詳臺灣臺中地方法院檢察署八十八
            年度他字第二七六四號偵查卷第一四Ｏ至一四五頁
            】。
          被告宙○○於調查局陳稱：「復興分社確有辦理巨
            庭建設推出陽光城市申貸，分別辦理土地融資三億
            元，建築融資三億六千萬元，該土地、建築融資均
            於我擔任復興分社經理前即已核准放款，其中土地
            融資三億元在我上任復興分社經理前已全部放貸完
            成。建築融資三億六千萬元則在我上任前已核貸八
            期計一億六千萬元，剩下之二億元才在我任內分期
            撥貸完畢，我前任之復興分社經理為林宗成，前述
            陽光城市土地，建築融資係在渠任內核貸並撥款，
            我僅係接續建築融資部分剩餘之二億元撥款業務」
            【詳臺灣臺中地方法院檢察署八十八年度他字第二
            七六四號偵查卷第一四七至一五四頁】。
          被告己○○於調查局陳稱：「七十八年起即被理事
            會選為授信委員，每屆三年，我擔任約有四屆左右
            。授信委員的成員有五人，理事主席及總經理是當
            然委員，其餘三位成員則由理事主席提名，經理事
            會通過後擔任。任授信委員主要係對四信放款業務
            如超過總經理權限【無擔保貸款一千萬元、擔保貸
            款二千萬元】，則需送授信委員會審議」；「我記
            得在四信放貸彰化市土地因逾期放款，巨庭建設負
            責人丙○○欲承接該土地並繼續建屋出售，由當時
            總經理梁水盛安排，遂出席理事會向理事說明承接
            之計畫、作為、如何運用向四信借款之資金，之後
            我就不曾見過丙○○」【詳臺灣臺中地方法院檢察
            署八十八年度他字第二七六四號第二六Ｏ至二六三
            頁】。
          被告戊○○於調查局陳稱：「第一次一億八千萬元
            信用貸款我並不清楚，第三次分戶貸款一億三千四
            百餘萬元經單位主管、總經理、理事主席核定後即
            予以放款，並未經委員會審核，故詳情我不清楚。
            至於第二次貸款，其中土地貸款僅係將債務人中江
            耀彬、江鈺珍變更為賴茂盛、潘朝勇，金額仍為三
            億元，建築融資貸款三億六千萬元均有經理事會通
            過，而經我及辛○○、丁○○、己○○等四人審核
            後，即交理事主席辛○○簽章同意放款」【詳臺灣
            臺中地方法院檢察署八十八年度他字第二七六四號
            偵查卷第二七Ｏ至二七一頁】。
          被告壬○○於調查局陳稱：「巨庭建設除取得前述
            一億八千萬元貸款外，即在本社開理監事會議時，
            由丙○○至會場報告，準備再向本社辦理土地擔保
            貸款三億元及建築融資三億六千萬元，經理監事會
            議決議通過後，由總經理丁○○電話通知我上述決
            議，請本社配合相關土地及建物融資貸款書面作業
            」【詳臺灣臺中地方法院檢察署八十八年度他字第
            二七六四號偵查卷第二七二至二七五頁】。
          被告丁○○於調查局陳稱：「丙○○申請土地貸款
            及建築融資時，復興分社經理林宗成、副總經理戴
            穗豊等人向放款審議委員會辛○○、己○○、梁秀
            全及我本人報告，要求同意江某之貸款，否則將造
            成合作社五億元之損失，為確保合作社之債權同意
            依江某所請於八十四年三月一日核准核貸與土地貸
            款三億元，建築融資貸款三億六千萬元，合計六億
            六千萬元，其中建築融資部分由丙○○十八個人頭
            戶辦理，每戶融資二千萬元，而土地貸款部分則由
            丙○○以四個人頭戶辦理，合計三億元」；「土地
            及造價之鑑定均由四信復興分社各承辦人依職權處
            理，再依規定送審議委員會書面審核通過，其中建
            築融資部分審核委員要求需送理事會核可後辦理，
            故本案當時曾請丙○○至理事會報告，各理事為確
            保本社債權乃無異議通過」【詳臺灣臺中地方法院
            檢察署八十八年度他字第二七六四號偵查卷第二七
            六至二七九頁】；於本院審理時陳稱：「辛○○、
            戊○○、丁○○、梁秀全、己○○、Ｄ○○是建築
            融資審議委員」；「陽光城市案經建築融資審議委
            員會通過後，再送理監事會。委員會的審議過程是
            承辦單位提出報告經全體核可，蓋印送理監事會」
            【詳本院八十九年度訴字第一五一九號刑事卷（一
            ）第一一四至一二一頁】。
          被告Ｄ○○於調查局陳稱：「第二次建築融資貸款
            ，其中土地擔保貸款三億元，另信用貸款以十八名
            貸款人名義，每人二千萬元計三億六千萬元，亦由
            復興分社檢具借款申請書及放款最高額審核紀錄表
            ，由主辦申○○、陳閱課長癸○○、副理江政智、
            經理林宗成後送總社經我本人及理事主席辛○○核
            章，在請放款審議委員會審議，經審核委員辛○○
            、梁秀全、丁○○、己○○核章同意後貸放」【詳
            臺灣臺中地方法院檢察署八十八年度他字第二七六
            四號偵查卷第二八Ｏ至二八四頁】。
          被告申○○於本院審理時陳稱：「巨庭建設公司以
            土地抵押擔保四人共計三億，此部分由臺中四信總
            社估價，八十四年二月二十一日申請，同年三月一
            日由放款審議委員會審核通過放款，而擔保放款部
            分由伊主辦【詳本院九十三年度重訴字第二二五號
            刑事卷（二）第一一七至一一九頁】。
          被告Ａ○○於本院審理時陳稱：「八十四年五月至
            巨庭擔任業務部副理，土地與建築融資申請書一部
            份是我填寫的，印章是丙○○交付給我的，本票部
            分有些是我簽發的」詳本院八十九年度訴字第一五
            一九號刑事卷（一）第一一八至一一九頁】。
        (3)分戶貸款一億三千四百八十三萬元部分【被告辛○○
          、丁○○、Ｄ○○、宙○○、午○○、丙○○、施長
          溪、Ａ○○及共同被告卯○○、陳淑玲】：
          被告辛○○、丁○○、Ｄ○○、宙○○、午○○、施
          長溪、Ａ○○確有參與巨庭建設公司分戶貸款一億三
          千四百八十三萬元之相關貸款業務等情，業經被告江
          耀閭陳述明確：
          被告丙○○於檢察官偵查時陳稱：「巨庭建設公司
            以社員名義向臺中四信借貸，因售屋不足償還建築
            融資貸款，當時出售後仍有餘屋，就由股東子○○
            尋找親朋好友之名義將屋登記給他們，再以其名義
            向四信申請貸款，以償還建築融資」；「分戶貸款
            當時已與四信談好要償還建築融資，程序均由賴明
            海辦理，當時我找的人頭戶均是我的親朋好友」；
            「我先以信用貸款清償土地貸款，再以建築融資分
            戶融資方式，是四信總社協理兼經理林宗成與我洽
            談」【詳臺灣臺中地方法院檢察署八十八年度他字
            第二七六四號偵查卷第五五至五八頁】。
          被告午○○於調查局陳稱：「我於八十四年六月間
            調任放款經辦業務後接替原由申○○承辦之上述放
            款業務，當時該建案以建至七樓，我接續辦理建築
            融資及建物完成後之分戶貸款業務」【詳臺灣臺中
            地方法院檢察署八十八年度他字第二七六四號偵查
            卷第一七一至一七五頁】；於檢察官偵查時陳稱：
            「融資貸款係按工程進度分次撥款，進行一半我才
            接手，後來的分戶貸款是我辦理。核對建築融資的
            部分，當時建築融資之人頭，每人借二千萬左右」
            ；「分戶貸款均委託巨庭建設的Ａ○○辦理，即賴
            明海拿來時寅○○、丑○○的印章蓋好，名字也簽
            好了」【詳臺灣臺中地方法院檢察署八十八年他字
            第二七六四號偵查卷第五五至五八頁】。
          被告子○○於調查局陳稱：「八十五年七月間將陽
            光城市案餘屋辦理第三次分戶貸款，我續借用張文
            泰、丑○○之人頭戶，至於丙○○續借用六名人頭
            戶辦理貸款，貸款金額我不清楚，而此次貸款用途
            是用來償還臺中四信第二次建築融資貸款」【詳臺
            灣臺中地方法院檢察署八十八年他字第二七六四號
            偵查卷第一四Ｏ至一四五頁】。
          被告Ｄ○○於調查局陳稱：「第三次分戶貸款，係
            以陽光城市餘屋三十戶以陳貞如、范宗銘、江鈺珍
            、賴東安、吳驚娜、寅○○、江耀彬、丑○○等八
            人名義貸款共計一億三千餘萬元，該筆貸款部分係
            由復興分社經理宙○○決行貸放，部分是由總經理
            丁○○、理事主席辛○○等決行貸放」【詳臺灣臺
            中地方法院檢察署八十八年度他字第二七六四號偵
            查卷第二八Ｏ至二八四頁】
          被告Ａ○○於調查局陳稱：「八十五間巨庭建設公
            司向臺中四信辦理分戶貸款一億三千餘萬元，則由
            我經辦」；「我所經辦分戶貸款，係經董事長江耀
            閭授益辦理，分戶貸款人頭係由丙○○及前臺中四
            信總行催收課課長子○○等提供，並未辦理對保手
            續」【詳臺灣臺中地方法院檢察署八十八年度他字
            第二七六四號偵查卷第一五一至一五四頁】。
          共同被告卯○○於調查局陳稱：「我原先是復興分
            社外務員，但因巨庭建設陽光城市建築個案於八十
            五年中至本社辦理一百餘戶的分戶貸款業務，業務
            量大，將我調任我與另一名同事陳淑玲至放款部門
            擔任放款協辦人。因為當時午○○曾告知我，巨庭
            建設分戶貸款案係由巨庭建設以人頭方式申貸，本
            社上級主管都同意放貸，所以午○○指示我與陳淑
            玲於辦理該分戶貸款時，需配合辦理，僅製作表格
            文件資料之登載，如徵信報告書、放款備查卡、撥
            款申請批覆書、他項權利資料、火險單等，至於巨
            庭建設分戶貸款業務是由該公司會計周小姐、劉小
            姐及副理Ａ○○等人，將人頭戶申請單等資料中有
            關簽名、文件資料填載皆由Ａ○○、周、劉小姐提
            供」；「人頭戶所貸得知資金本社先撥入該等人頭
            帳戶後，由巨庭建設備妥取款條、存摺交付給我、
            陳淑玲或午○○等人辦理轉帳至巨庭建設帳戶，據
            以清償前述巨庭建設陽光城市於八十四年間向本社
            申貸之建築融資貸款」【詳臺灣臺中地方法院檢察
            署八十八年他字第二七六四號第二八六至二八八頁
            】
        (4)此外，並有相關之不動產抵押物調查表、信用調查表
          、借款申請書、建築融資報告書、放款最高額審核記
          錄表、巨庭建設公司申請建築融資承做之探討、臺中
          四信建築貸款案件營建計劃內容及書面明細表等附卷
          足憑，足認被告辛○○等人於前開任職期間均係受臺
          中四信全體社員之委託，分別負責審核、徵信、估價
          及經辦該社放款業務之人，且確有參與巨庭建設公司
          上開貸款業務。
      3.巨庭建設公司確係以人頭戶分散貸款、集中使用之方式
        ，向臺中四信借貸款項，規避八十二年十二月三日信用
        合作社法公布施行前，依合作社法規定，信用合作社不
        能貸款給公司的規定、財政部為避免放款風險過於集中
        ，俾達成信用合作社穩健經營及普遍服務社員之宗旨，
        於八十三年六月十四日，以（八三）臺財融字第八三一
        九八二六六七號函示有關信用合作社對同一人或同一關
        係人之授信限額規定、臺中四信八十一年一月十六日，
        八十一年度第一次社務會議所為該信用合作社對每一社
        員之授信總額最高以八千萬元，無擔保授信總額最高以
        二千萬元為限等相關規定，且並未確實對保、徵信等情
        ，業據被告丙○○等人及證人寅○○等人陳述明確，分
        述如下：
        (1)被告丙○○等人陳述情節如下：
          被告丙○○於調查局陳稱：「由於四信總經理對於
            無擔保信用貸款之核貸金額僅一千萬元權限，前述
            前置周轉金一億八千萬元之無擔保信用貸款，梁總
            經理乃要求我提供二十名人頭戶辦理，故當時另一
            名合夥人子○○即與我各提供十名人頭赴梁總經理
            所指示四信復興分社辦理無擔保信用貸款，遂於八
            十三年七月至九月間二十個人頭戶均貸得信用貸款
            九百萬元，共計一億八千萬元，該金額均以現金轉
            存方式存入各人頭帳戶內，再轉至我本人設於四信
            復興分社第Ｚ0000000000號帳戶內，由
            我負責保管使用。另土地擔保三億元、建築融資三
            億六千萬元，亦使用人頭帳戶辦理貸款，前述一億
            八千萬元，我係以親友賴茂盛、潘朝勇、柯燕春、
            陳俊吉、賴東安、陳昭如、賴淑玲、陳貞如、吳驚
            娜、何宗政之人頭戶提供以作為無擔保信用貸款，
            而擔保貸款三億元我係提供賴茂盛、潘朝勇、范宗
            銘等親友之人頭戶辦理貸款，至於建築融資貸款三
            億六千萬元，我則提供人頭戶陳貞如、陳昭如、賴
            東安、江耀彬、吳驚娜、柯燕春、何宗政、江鈺珍
            辦理貸款。另子○○所提供之人頭需問子○○才清
            楚，但其人頭所貸得之資金亦交由巨庭建設公司所
            用，資金匯至我本人前述四信復興分社第Ｚ000
            0000000號帳戶內，我本人使用人頭所辦理
            土地、建築融資等資料均由我本人填寫再交副理賴
            明海赴四信辦理，而分戶貸款部分則交由Ａ○○辦
            理」【詳臺灣臺中地方法院檢察署八十八年他字第
            二七六四號偵查卷第一六六至一六九頁】；於檢察
            官偵查時陳稱：「原本土地是他人所有，原地主原
            本向四信貸款逾期貸款，因我與四信課長子○○很
            熟，四信總經理則找我，由子○○與我各找十名先
            信用貸款所得清償逾期放款及土地款」；「我找到
            的人頭資料均交由Ａ○○整理，我找的人頭部分都
            得其同意。寅○○、丑○○是子○○提供」；「分
            戶貸款當時已與四信談好要償還建築融資，程序均
            由Ａ○○辦理，當時我找的人頭戶均是我的親朋好
            友」【詳臺灣臺中地方法院檢察署八十八年他字第
            二七六四號第五五至五八頁】。
          被告午○○於調查局陳稱：「根據合作社法之規定
            ，信用合作社僅能貸款予社員不能貸予法人。故提
            出借款申請者皆為自然人，上述建案係巨庭建設之
            建築融資，如以巨庭公司名義申借不符規定，故巨
            庭公司以人頭名義申借，但須另行提供巨庭公司股
            東會議紀錄同意書，同意以何人頭名義向四信借款
            。故上述之貸款案雖申借人係各自然人，但巨庭建
            設是實際申借公司」【詳臺灣臺中地方法院檢察署
            八十八年他字第二七六四號偵查卷第一七一至一七
            五頁】；於檢察官偵查時陳稱：「融資貸款係按工
            程進度分次撥款，進行一半我才接手，後來的分戶
            貸款是我辦理。核對建築融資的部分，當時建築融
            資之人頭，每人借二千萬左右」【詳臺灣臺中地方
            法院檢察署八十八年他字第二七六四號偵查卷第五
            五至五八頁】；於本院審理時陳稱：「我們會查貸
            款人貸款後是何用途，將來是否有清償能力，如何
            來償還。建築融資的話，將來分戶的承買人能夠有
            錢來還這筆建築融資。個別戶，我們必須要作貸款
            信用是否良好，票信是否良好，信用良好的話，我
            們送總社去查，回來後我們會有一份證明書，然後
            我們在評估是否要核發。以上我所說的都是八十六
            年之後，本件的貸款是發生在八十五年間，當時我
            只有送票據交換所去查詢票信而已」【詳本院八十
            九年訴字第一五一九號刑事卷（二）第一二Ｏ至一
            二六頁】。
          被告子○○於調查局陳稱：「因前手富山建設公司
            在開挖地下室後，財務發生週轉不靈，留下二億八
            千萬元之貸款，臺中四信為確保債權，乃由當時總
            經理梁水盛、副總經理Ｄ○○、復興分社經理林宗
            成及我本人負責向相關建設公司遊說承接興建，江
            耀閭評估後願意承受，但因辦理建築融資需視建物
            一樓頂樓板完成方可核貸，而其需前置周轉金一億
            八千萬元，要求本社配合辦理無擔保信用貸款，經
            雙方協議結果，找二十名人頭辦理無擔保信用貸款
            ，每名人頭核貸九百萬元，共計一億八千萬元，於
            是我負責找寅○○、丑○○、辰○○、宇○○、費
            小鳳、天○○、玄○○、黃○○○、黃如言及賴慧
            芬等十名人頭，另外十名人頭由丙○○負責」；「
            八十三年七月間向臺中四信辦理第一次信用貸款，
            八十四年三月間我續借用林俊宏、程周龍、寅○○
            、丑○○、賴慧芬、吳英傑、地○○、酉○○等八
            名人頭，而丙○○借用十名人頭戶，共計十八人頭
            戶辦理第二次建築融資，每名二千萬元，合計三億
            六千萬元。第一、二次信用貸款資金均由巨庭建設
            用來支付貸款利息及營建案所需。八十五年七月間
            將陽光城市案餘屋辦理第三次分戶貸款，我續借用
            寅○○、丑○○之人頭戶，至於丙○○續借用六名
            人頭戶辦理貸款，貸款金額我不清楚，而此次貸款
            用途是用來償還臺中四信第二次建築融資貸款」；
            「我在臺中四信任職期間原即負責放款及催收業務
            ，據我所知，放款業務必須是社員，且理監事及員
            工三親等親屬內不得辦理無擔保信用貸款」；「臺
            中四信三次貸款有關徵信作業，沒有委外評估鑑價
            」【詳臺灣臺中地方法院檢察署八十八年他字第二
            七六四號偵查卷第一四Ｏ至一四五頁】；於檢察官
            偵查時陳稱：「第二次建築融資我找酉○○、詹坤
            穎、吳英傑、Ｃ○○、丑○○、寅○○、程周龍，
            均經其同意」；「我的姑媽、姑丈、黃○○○、蔡
            見煙與我是三親等親戚，當時銀行法是規定三親等
            內不可不得信貸，當時我們有考慮此問題」【詳臺
            灣臺中地方法院檢察署八十八年度他字第二七六四
            號偵查卷第一八七至一八九頁】。
          被告宙○○於調查局陳稱：「四信依法不可對公司
            法人實施放款，若有公司要求貸款，需該公司提供
            股東等以自然人身份依前述貸放程序辦理貸款，此
            種狀況在四信已行之有年」【詳臺灣臺中地方法院
            檢察署八十八年度他字第二七六四號偵查卷第一四
            七至一五四頁】；「撥款到各貸款人的帳戶，由借
            款人開取款條轉帳到巨庭建設公司帳戶，再由巨庭
            建設轉帳清償原公司借款」【詳臺灣臺中地方法院
            檢察署八十八年度他字第二七六四號第一八四至一
            八六頁】。
          被告己○○於調查局陳稱：「丁○○於第三次理事
            會議中提出探討報告中稱：『建地：以丙○○提出
            申請，每坪五十一萬估價核貸三億元』；而監視提
            報之專案中已稱：『彰化市○○○段土地借款人邱
            建文等六人其當初估價每坪三十五萬元顯已過高．
            ．．』一事，因丁○○表示為能保障三億二千萬元
            之催收款，使巨庭建設能順利承接，需貸款六億六
            千萬元與巨庭建設公司，我為減少四信之損失，故
            同意貸放予巨庭建設公司」；「前述彰化市土地已
            造成四信三億二千萬元之催收款及利息，故依正常
            程序申貸，是不可能同意貸放六億六千萬元予巨庭
            建設，且該筆土地復信用貸款一億八千萬元，此經
            監事專案會議報告確認，如非丁○○提出可減少四
            信損失，我是不會核准」【詳臺灣臺中地方法院檢
            察署八十八年度他字第二七六四號偵查卷第二六Ｏ
            至二六三頁】。
          被告癸○○於調查局陳稱：「巨庭建設負責人江耀
            閭提出申請貸款，該申請案由總社交由四信復興分
            社辦理，依據合作社法規定，信用合作社僅能貸予
            社員，不能貸予法人，故巨庭建設欲貸款，勢需找
            人頭戶借款，丙○○曾向我表示欲借款之人頭戶皆
            為公司股東」；「前述貸款案當時復興分社經理林
            宗成曾向我表示該筆貸款原在總社申貸，因逾期放
            款，現由巨庭建設承接，總社交由復興分社辦理後
            續申貸手續，希望我配合相關手續」【詳臺灣臺中
            地方法院檢察署八十八年他字第二七六四號偵查卷
            第二六四至二六七頁】。
          被告戊○○於檢察官偵查時陳稱：「八十四年三月
            一日理事會通過給巨庭建設貸款案，是因為原來建
            設公司逾期放款，利息未繳無法收回，而巨庭建設
            願意承接本案」【詳臺灣臺中地方法院檢察署八十
            八年度他字第二七六四號偵查卷第三Ｏ二頁】。
          被告壬○○於調查局陳稱：「當時梁水盛告知我，
            因之前違失三億二千萬元，係在總社營業部辦理，
            故為了規避將來金檢單位查核，不得已才由復興分
            社配合辦理後續貸款。並且我當時曾提出質疑本筆
            貸款一億八千萬元完全是信用貸款，並無任何擔保
            可確保債權，但梁水盛及Ｄ○○等人即告訴我，本
            筆信用貸款額度的核准權限在總經理及理事主席，
            分社經理權限僅為每名信用貸款二百萬元以內，故
            請我不用擔心，僅需配合即可」【詳臺灣臺中地方
            法院檢察署八十八年度他字第二七六四號偵查卷第
            二七二至二七五頁】；於本院審理時陳稱：「巨庭
            公司以公司名義是不能申請貸款，因合作社法規定
            。合作社本身也知悉，丙○○所提供的人頭是要幫
            巨庭公司貸款」；「四信與一般合作社一樣，類似
            情形以社員方式辦理貸款，有關法人不能貸款部分
            ，都是改由人頭戶方式貸款，本案貸款不是我們決
            定而是總社決定，交由我們分社執行」【詳本院八
            十九年度訴字第一五一九號刑事卷（一）第一五二
            至一五三頁】。
          被告丁○○於調查局陳稱：「建築融資部分由江耀
            閭十八個人頭戶辦理，每戶融資二千萬元，而土地
            貸款部分則由丙○○以四個人頭戶辦理，合計三億
            元」【詳臺灣臺中地方法院檢察署八十八年度他字
            第二七六四號偵查卷第二七六至二七九頁】；於本
            院審理時陳稱：「過去合作社【不能貸款給法人，
            只有透過自然人及人頭】都這樣做，所以我們才會
            沿用這樣的前例，是復興分社提供過來的資料，在
            貸款裡，我的權責是分層裡之一環，超過放款的部
            分送到審議委員會，送上來的貸款資料如果我有蓋
            章的部分，應該都有審核再送給主席」【詳本院八
            十九年訴字第一五一九號刑事卷（二）第四七至四
            八頁】。
          被告Ｄ○○於調查局陳稱：「八十三年七月間江耀
            閭、四信理事主席辛○○、梁水盛、子○○、林宗
            成等人在總經理室洽談有關巨庭建設公司承接土地
            建築案，本社配合貸款相關事宜，並達成共識後，
            由子○○到我辦公室要我進入總經理室，由梁水盛
            告知我渠等達成協議內容為：依合作社法規定『法
            人』不能貸款，必須由具有『社員』身分者方可申
            請，因此上述土地建案以二十名貸款人名義，以總
            經理當時信用貸款最高額限度每人九百萬元核貸總
            金額一億八千萬元，用來作為該土地建築案前手富
            山建設公司留下債務及本建築案興建至一樓頂之工
            程費用」【詳臺灣臺中地方法院檢察署八十八年度
            他字第二七六四號偵查卷第二八Ｏ至二八四頁】。
          被告Ａ○○於調查局陳稱：「我所經辦分戶貸款，
            係經董事長丙○○授益辦理，分戶貸款人頭係由江
            耀閭及前臺中四信總行催收課課長子○○等提供，
            並未辦理對保手續」；「【提示臺中四信寅○○等
            人之借款申請書計三十份】該申請書是巨庭建設人
            頭戶分戶貸款，其上借款人之簽署、印章均為實在
            ，均係由我依丙○○指示代為簽名蓋章。經丙○○
            告知是用來償還巨庭建設向四信建築融資貸款之用
            ，至於有無償還四信，我不清楚」【詳臺灣臺中地
            方法院檢察署八十八年度他字第二七六四號偵查卷
            第一五一至一五四頁】；於檢察官偵查時陳稱：「
            分戶貸款所簽發之本票寅○○、丑○○之簽名，是
            我所簽發，印章是丙○○交付給我的。這些本票是
            在巨庭建設內簽發，是先向四信拿空白本票回公司
            ，簽發完畢再交給午○○」【詳臺灣臺中地方法院
            檢察署八十八年度他字第二七六四號第一八二至一
            八三頁】
        (2)證人寅○○等人陳述情節如下：
          證人寅○○於本院審理時陳稱：「我當時曾經同意
            他以我的名義向臺中四信借款九百萬元」；「借款
            申請書及取款憑條是我蓋的章，但簽名不是我的。
            這部分我有同意，但錢是子○○拿去用或他們公司
            用的我不知道。他說他提供擔保品，因為法人不能
            向信用合作社借款，所以用個人名義，我才答應幫
            他，至於利息錢要由子○○負責，後來我有問施長
            溪，他說錢已經還清，至於後來的借款我完全不知
            情。我還有提供辰○○、丑○○的名義給子○○也
            有經過他們同意」；「【提示八十三年七月九日臺
            中四信借款約定書】約定書是我簽名蓋章，丑○○
            、辰○○也是」【詳本院八十九年訴字第一五一九
            號刑事卷（一）第三二五至三二七頁】。
          證人陳貞如【丙○○的妻子】於調查局陳稱：「我
            曾經在八十三年九月三十日向四信貸款九百萬元，
            八十四年三月十五日向四信貸款二千萬元，八十五
            年七月間向四信貸款八百六十二萬元等，但我開立
            四信帳戶後就將存摺及印章交與我先生丙○○使用
            ，至於詳細貸款情形及該資金匯入何帳戶必須要問
            丙○○才知道」；「我先生丙○○有口頭告知我，
            欲將我及小叔江耀彬等人，作為貸款連帶保證人已
            順利完成貸款手續，所以在第二次、第三次貸款時
            ，曾提供我個人人頭給我先生使用作為保證人」；
            「【提示四信借款申請書】借款申請書上之簽名及
            用印非我親自辦理、簽名及用印，應該是我先生江
            耀閭所填註」；「在我辦理前述貸款時，我妹妹陳
            照如、妹婿何宗政、弟弟陳俊吉、弟媳柯燕春都與
            我情形相同，都由我先生丙○○在四信復興分社為
            渠開戶，再由我先生保管存摺、印章及使用該等帳
            戶，再使用渠等四人人頭向四信進行貸款」【詳臺
            灣臺中地方法院檢察署八十八年度他字第二七六四
            號第九七至九九頁】。
          證人賴東安於調查局陳稱：「八十三年間丙○○為
            渠建築工地欲申請融資貸款，乃自行替我在四信復
            興分社開戶，但在復興分社開戶後，我本人之存摺
            及印章即全由丙○○保管使用」；「八十三年間我
            朋友丙○○承接彰化市○○○段附近一處工地，找
            我出任股東承接該土地之建設公司，我遂提供我與
            妻子吳驚娜人頭供丙○○使用籌設前述建設公司股
            東，後丙○○另成立巨庭建設有限公司，我與妻子
            則退出股東。但因巨庭建設公司為該土地需融資貸
            款，丙○○要求我能提供人頭供渠向銀行辦理貸款
            ，我即提供我父親賴茂盛、太太吳驚娜、我本人、
            我妹妹賴淑玲、妹婿潘朝勇等五人供丙○○使用」
            ；「我記得在八十三年九月間，在巨庭建設內與四
            信人員辦理一次對保手續，自此以後我未曾與四信
            人員進行任何對保及簽訂文書之手續。直到八十五
            年底我因對丙○○之貸款情事有所懷疑，遂赴四信
            查詢，經四信人員解釋，第一次對保所使用之印鑑
            章可連續使用二十年，無需再度辦理對保手續。我
            因第一次對保印鑑章全數交由丙○○保管使用，經
            查我個人已有一千九百餘萬元之貸款，但除第一次
            貸款九百萬元貸款辦理對保我本人知悉外，其於皆
            不知情」【詳臺灣臺中地方法院檢察署八十八年度
            他字第二七六四號第一Ｏ一至一Ｏ三頁】。
          證人賴茂盛於調查局時陳稱：「我兒子賴東安曾告
            訴我，因為做生意缺錢，需要向銀行借貸，要求我
            與渠一同前往四信對保，我記得我有簽名，是否有
            蓋章我則不記得，至於是否有開立我的帳戶，有哪
            些帳戶我則不清楚，我自己未曾使用過帳戶，也未
            借予他人使用」；「【提示四信使用人頭帳戶貸款
            明細】關於我個人向四信貸款八千萬元一事，我完
            全不清楚」；「我本人絕對無為他人貸款作保證人
            ，至於前述明細我擔任保證人一事，我完全不知情
            」；「【提示貸款申請書】該申請書上簽名不是我
            的簽名，印章也不是我的印章，前述我曾前往四信
            對保，卻曾簽過一次名，但絕非現在所看到的簽名
            ，是否有銀行人員親自辦理對保我已記不清楚」【
            詳臺灣臺中地方法院檢察署八十八年他字第二七六
            四號第一Ｏ五至一Ｏ七頁】。
          證人賴淑玲於調查局陳稱：「我哥哥賴東安與江耀
            閭合組建設公司，需用我與先生潘朝勇之名義擔任
            借款人，以便向四信辦理融資貸款，經我夫婦同意
            即至到哥哥公司辦理開戶及對保手續，但之後則不
            再過問，故帳號及何人使用我不清楚。帳戶存摺、
            印章我從未經手保管、使用，我只是單純人頭而已
            」；「我從未在四信以任何名義辦理貸款」；「我
            僅是擔任人頭而已，至於貸款明細表所貸金額，我
            並不清楚，且該筆資金或由何人使用，我均不清楚
            」；「貸款申請書上之簽名及印章，均非我本人所
            簽及用印，亦沒有辦理對保手續。」【詳臺灣臺中
            地方法院檢察署八十八年他字第二七六四號第一Ｏ
            九至一一Ｏ頁】。
          證人潘朝勇於調查局陳稱：「在八十三年間我妻舅
            賴東安向我表示其開設的水電公司，因承攬丙○○
            所開設巨庭建設公司工地，要辦理相關貸款，欲借
            用我人頭辦理過戶手續等」；「借款申請書並非我
            親自辦理及簽名用印，四信人員也未曾向我辦理對
            保手續」【詳臺灣臺中地方法院檢察署八十八年他
            字第二七六四號第一一二至一一三頁】。
          證人天○○於調查局陳稱：「八十四年十一月間施
            長溪復向我表示其所任職之巨庭建設公司要興建房
            子，需要向四信融資，希借我名義使用，我同意，
            但我不清楚詳細貸款金額及帳號為何」；「我不清
            楚子○○向臺中四信貸款詳細作業程序，且該筆資
            金流入何人帳戶由何人使用，我也不清楚」；「施
            長溪要求我以個人名義向四信貸款同時，亦向我表
            示希借我名義做為其他人頭貸款帳戶之保證人，我
            亦同意其要求，至於替那些人保證及保證貸款金額
            各若干，我皆不清楚」【詳臺灣臺中地方法院檢察
            署八十八年他字第二七六四號第一二二至一二三頁
            】。
          證人黃○○○於調查局陳稱：「【提示四信使用人
            頭帳戶貸款明細】我本身未曾向四信辦理任何貸款
            ，但蔡見溪在世時曾向我表示要向銀行貸款，但當
            時我並不在意，隨即不了了之。至於該筆四信貸款
            係何人辦理我並不清楚」；「我並未曾擔任蔡見溪
            任何貸款之保證人」；「我不認識字，我不可能親
            自辦理四信借款申請、簽名及蓋章，亦無任何人找
            我前去四信辦理對保手續」【詳臺灣臺中地方法八
            十八年他字第二七六四號第一三四至一三五頁】；
            「我是子○○的姑媽。當時我有同意以我名義向四
            信借錢。印章及簽名可能是我先生所為。我並沒有
            至銀行對保」【詳臺灣臺中地方法院檢察署八十八
            年他字第二七六四號第二一Ｏ頁】。
          證人江耀彬於調查局陳稱：「八十四年初時，我確
            曾在四信復興分社開立個人帳戶，因時間已久，我
            不記得開立戶數及帳號，當初辦開戶是巨庭建設在
            彰化市推出「陽光城市」土地要辦貸款才開戶，開
            戶完就放在丙○○的巨庭建設公司，此後我不曾使
            用上開帳戶」；「我確曾以個人名義向四信辦理信
            用貸款及擔保貸款，但有關貸款詳情是丙○○與四
            信接洽，我有到四信復興分社辦理貸款手續及簽名
            ，但詳細貸款金額我不清楚。因我將存摺放置公司
            ，所以貸款金額應該是公司在使用」；「當時是我
            二哥丙○○要我至四信復興分社辦理貸款手續及簽
            名，四信相關人員拿給我空白借款申請書給我簽名
            ，但為幾人作保證人我不清楚」【詳臺灣臺中地方
            法院檢察署八十八年度他字第二七六四號第九三至
            九五頁】。
          證人范宗銘於調查局陳稱：「約在八十四年間，我
            大舅子丙○○至我家表示其所開設巨庭建設需要資
            金周轉，需要求我與妻子二人作為借款人，經同意
            後，由丙○○陪同四信人員至我家辦理對保及開戶
            手續，但有關借款金額及有無償還，我與太太江鈺
            珍均未過問，並不知道詳情」；「係借予丙○○作
            為向四信辦理貸款之人頭戶及保證人而已，其過程
            為何，我不知道」；「貸款申請書並非我本人親自
            辦理及簽名用印，且印鑑章亦不相符【詳臺灣臺中
            地方法院檢察署八十八年度他字第二七六四號第一
            一五至一一七頁】
          證人賴慧芬於本院審理時證稱：「【（提示第一次
            無擔保貸款一億八千元借款申請書內所附賴慧芬之
            借款申請書並交付閱覽）其上之簽名及用印是否為
            你所親為？】我印象中，我當時有同意林燕雪為借
            款人之保證人這一筆貸款，但是因為時間太久，我
            無法確定有否包括這一筆。借款申請書上的簽名用
            印，時間太久我雖然沒有印象，但是看起來很像是
            我親簽及親自用印」；「【（提示第二次無擔保貸
            款六億六千萬貸款之借款申請書並交付閱覽）其上
            之簽名用印是否為你親為？】簽名並非是我親簽，
            用印部分我看不出來」；「【你是否可以確認是否
            曾經授權他人以你名義申請前開貸款？】我真的沒
            有印象。但是有可能是子○○以電話跟我借用名義
            」；「【（提示土地及建築融資義務人及債務人變
            更之借款申請書並交付閱覽）其上賴慧芬的簽名用
            印是否為你親為？】這部分簽名不是我所親書，印
            章也並非我用印」；「【是否有借用名義給子○○
            申請前開貸款？】時間太久，我無法確認有無授權
            。」；「【對於你於偵查中否認有授權子○○以你
            名義借款之情形有何意見？】我一開始就無法確認
            ，只憑藉印象回答，覺得好像沒有，後來回家想想
            ，有可能十年前的一通電話或是幾句話沒有多加思
            考就答應，掛掉電話，所以沒有印象」；「【（提
            示建築融資分批撥貸及借款申請書並交付閱覽）借
            款申請書上之簽名是否為你親簽？】該二份申請書
            均非是我親簽」；「【有無授權他人申辦前開貸款
            ？】時間太久，沒有印象，情形與我剛才陳述相同
            」；「【（提示對保約定書並交付閱覽）其上的簽
            名用印是否為你親為？】其上的簽名用印很像是我
            親為。」【詳本院九十三年度重訴字第二二五號刑
            事卷（五）第一一九、一二Ｏ頁】，顯然證人賴慧
            芬於偵查中僅係遺忘有無授權被告子○○的事情，
            依其上開所述，應有授權被告子○○以其名義辦理
            巨庭建設公司相關貸款。
          證人地○○於本院審理時陳稱：「我有借名義給施
            長溪一次向四信借款，也曾經一次到過四信去辦手
            續，至於是那一次我忘記了」；「【是否知道施長
            溪以你名義向四信借款之金額用途如何？】知道是
            在彰化要蓋房子用的【詳本院九十三年度重訴字第
            二二五號刑事卷（二）第一九八頁】。
          證人酉○○於本院審理陳稱：「【提示臺中四信約
            定書】簽名有點像，但不確定，印章不是我的，身
            分證影本是我的」【詳本院八十九年度訴字第一五
            一九號刑事卷（一）第二Ｏ七頁】；「我曾經應施
            長溪之請求到過臺中四信去做過對保手續，但不曉
            得要貸款，也不知道要貸多少錢，子○○如何跟我
            講的我忘記了，至於時間我忘記了」【詳本院九十
            三年度重訴字第二二五號刑事卷（二）第一九八頁
            】。
          證人巳○○【原名程周龍】於本院審理時證稱：「
            【（提示對保約定書並交付閱覽）其上簽名及用印
            是否有你本人親為？】是的。」；「【你是否有同
            意子○○以你名義申貸？】是由甲○○跟我講，我
            有同意借名亦給他申貸」；「【甲○○如何跟你說
            ？】他跟我借名義貸款，至於貸款的名目如何我不
            知道。」；「【該次貸款是否與子○○有關？】應
            該是，當時子○○是我們公司的董事長。」；「【
            （提示第二次六億六千萬元借款申請書、建築融資
            分批撥貸及借款申請書、土地及建築融資義務人、
            債務人變更之借款申請書並交付閱覽）其上之簽名
            用印是否你本人親為？】不是」；「【有無授權何
            人申辦前開貸款？】沒有授權。」；「【當時對保
            的情形如何？】甲○○當時有告訴我借用名義貸款
            的事情，我有同意，同意後，甲○○有拿壹份文件
            給我看，我沒有細看，就簽名了」；「【當時如何
            約定貸款清償方式？】約定由甲○○清償」；「【
            前開提示的借款申請書是否為你概括授權甲○○以
            你名義申辦貸款？】當時甲○○應該是借用我的名
            義給子○○使用，但是我與子○○不熟，所以不是
            很清楚。至於申辦的貸款內容我不確定」【詳本院
            九十三年度重訴字第二二五號刑事卷（五）第一二
            一至一二三頁】。
        (3)觀諸上開人頭戶均係提供名義與被告丙○○、子○○
          ，概括授權被告丙○○、子○○以渠等名義，作為巨
          庭建設公司向臺中四信辦理無擔保貸款共一億八千萬
          元、土地擔保貸款三億元、建築融資三億六千萬元及
          分戶貸款一億三千四百八十三萬元的人頭，且部分人
          頭戶對於借款、互為保證人、對保、徵信及借貸款項
          流向等細節均不知悉，甚或未親自在借款約定書簽名
          、用印及簽發本票，而由被告Ａ○○代為在借款約定
          書簽名、用印及簽發本票，而被告辛○○等人明知上
          情，卻仍許可而核撥貸款，益證渠等根本未依臺中四
          信相關規定確實徵信借款人之信用，全然漠視金融機
          構評估放款時，應注意之商業習慣及安全性、流動性
          、公益性、收益性及成長性等五項基本原則，並依借
          款戶、資金用途、還款來源、債權保障及授信展望等
          五項審查原則，及借款人之品行、能力、資本等原則
          確實審核貸款。顯然係在已謀議核貸上開款項與巨庭
          建設公司之前提，由相關授信、徵信人員為不實之對
          保、徵信，並刻意規避八十二年十二月三日信用合作
          社法公布施行前，依合作社法規定，信用合作社不能
          貸款給公司的規定、財政部為避免放款風險過於集中
          ，俾達成信用合作社穩健經營及普遍服務社員之宗旨
          ，於八十三年六月十四日，以（八三）臺財融字第八
          三一九八二六六七號函示有關信用合作社對同一人或
          同一關係人之授信限額規定、臺中四信八十一年一月
          十六日，八十一年度第一次社務會議所為該信用合作
          社對每一社員之授信總額最高以八千萬元，無擔保授
          信總額最高以二千萬元為限等相關規定。此外並有人
          頭戶之綜合所得稅申報單、個人徵信報告表在卷足憑
          。
        (4)臺中四信於八十三年七月間，辦理丙○○、子○○以
          人頭名義申請無擔保信用貸款共一億八千萬元，其中
          借款人宇○○於借款當時為拒絕往來戶，而二十名借
          款人分別自八十三年七月七日起，至同年九月二日提
          出申請，然借款人之票據信用調查，均統一於已放款
          後之八十三年十月十二日向票據交換所查詢票據信用
          ，有借款申請書及票據信用調查簡覆表附卷可稽，而
          其中借款人之信用調查報告表中，對不動產之調查有
          「未看現場」之註記，足見臺中四信承貸信用貸款時
          ，並未實際為徵信調查工作。
      4.中央存款保險股份有限公司於檢查臺中四信後，就本件
        巨庭建設公司貸款案所提出之金檢報告，認為本案之核
        貸過程有如下之缺失：
        (1)臺中四信復興分社八十三年七月至八十三年九月核貸
          賴茂盛等二十戶商業投資無擔保放款各九百萬元，合
          計一億八千萬元，經查各借戶所貸金額皆於撥貸當天
          轉入丙○○之活期存款帳戶，有分散借款、集中使用
          之嫌。且徵信資料僅徵取借保人自填之個人信用資料
          表及側重不動產鑑估之部分借保人徵信調查資料，本
          案鉅額貸款既無擔保品，且對借保人未作詳實徵信報
          告，借保人之資力信用情形未能分析評估，風險承擔
          太高，雖目前繳息尚正常，惟仍應注債權確保風險並
          加強追蹤管理。
        (2)臺中四信以提供續貸及增貸營建融資條件，洽巨庭建
          設公司續完成建築工程，並以該放款之一部抵償原借
          戶積欠之借款，以降低逾放比率及期待減少損失一事
          ，經查核貸過程有下列缺失：
          對洽接之第三人與原借戶之資力，及該第三人之興
            建能力等，均未予審慎審核並評估比較，即予以核
            貸，致有承接者嗣後亦告延滯，作業核有欠妥，易
            滋流弊。
          卷查核貸巨庭建設公司放款抵償逾期放款案，臺中
            四信並未就巨庭建設公司與原興建人之資力加以評
            估比較。
          原借【逾期放款】戶並未清償或提出減免積欠利息
            及違約金之申請，臺中四信亦未評其逾期放款戶可
            能遭受損失之金額，即同意第三人代償之範圍僅及
            於原借戶之本金，未及於積欠之利息及違約金，並
            准以清償為理由塗銷該逾期放款戶擔保品抵押權，
            變更債務人為第三人，導致積欠之利息及違約金喪
            失抵押權優先受償之保障，作業核有欠妥，易滋流
            弊。經查邱建文等六戶三億二千萬元之放款，巨庭
            建設公司係自八十四年一月十五日起負責繳納利息
            ，其八十四年二月至八十四年一月所積欠之利息仍
            由邱建文等六戶自行負擔，惟因邱建文之擔保品抵
            押權業已塗銷，其所有權並移轉於他人名下，致積
            欠利息已喪失抵押權優先受償之保障，債權收回無
            望【詳放款評估明細表】。
          將借戶授信總額予以分散多人申貸，再分別以總經
            理授信授權之金額權限【擔保放款二千萬元、無擔
            保放款一千萬元】核貸，規避分層負責應提報授信
            審核委員會審核之規定，有違內部控制原則。經查
            ，八十三年七月，臺中四信總經理核准復興分社撥
            貸賴茂盛等二十戶無擔保放款各九百萬元，共一億
            八千萬元【該資金均屬巨庭建設公司之建築融資貸
            款】，顯有以分散借款規避授信授權金額規定之情
            事。
        (3)臺中四信對同一關係中屬自然人部分之授信，復興分
          社丙○○關係戶，金額二億二千萬元，其中丙○○六
          千萬元、江耀彬八千萬元、江鈺珍八千萬元等，均超
          逾銀行法第三十三條之三有關最高限額規定。
        (4)臺中四信復興分社八十五年六月辦理巨庭建設公司彰
          化縣彰化市「陽光城市」一百零八戶，金額三億九千
          五百四十萬元，有下列缺失：
          臺中四信復興分社未審慎評估房屋銷售率，即予土
            地融資及建築融資，並再以建築完成之不動產為擔
            保辦理重估，部分並以建設公司股東、職員或其親
            屬為貸款人，辦理分戶貸款，另有以售後餘屋辦理
            分戶貸款，因未有以餘屋貸款之合理估價辦法【部
            分擔保品係以時價七成以上核貸】，致檢查基準日
            「陽光城市」案有六六戶金額二億七千五百二十一
            萬元，發生貸放後即未繳息或繳息數次後而告延滯
            【已繳息部分為巨庭建設公司代為繳息，另巨庭建
            設公司於八十六年三月已遭票據拒往處分】。
          各戶貸款案，以分社經理權限【每戶最高六百萬元
            】或理事主席權限【同一人申貸多戶未逾二千萬元
            】貸放，有分散借款以規避授信授權規定之情事。
          辦理分戶貸款，所徵提之個人資料表，未對借戶之
            年度所得資料及其他相關財產資料確實驗證，以瞭
            解其還款能力，另對已遭受票據拒往處分或退票紀
            錄者未予徵信評估分析，仍准予核貸。
        (5)此有中央存款保險股份有限公司八十九年五月十六日
          ，以存保檢字第八九ＯＯＯ五九七七號函附之檢查報
          告附卷可稽【詳臺灣臺中地方法院檢察署八十八年度
          他字第二七六四號偵查卷第二一九至二三四頁】。
      5.綜合上情，足認本件巨庭建設貸款案，確係辛○○、梁
        水盛、Ｄ○○、子○○及壬○○為解決富比帝建設公司
        三億二千萬元呆帳，由梁水盛與子○○遊說丙○○，以
        「陽光城市」建築案，承接前述建案及債務，且為規避
        信用合作社法第三十七條準用銀行法第三十三條之三條
        規定、中央主管機關財政部於八十三年六月十四日，以
        （八三）臺財融第八三一九八二六六七號函規定、臺中
        四信於八十一年一月十六日，在八十一年度第一次社務
        會議所為決議，於八十三年七月間，由丙○○、子○○
        分別提供人頭，加入臺中四信為社員後，以對自然人社
        員放款之方式分散貸款，再集中匯入丙○○之帳戶，由
        丙○○轉供巨庭建設公司購買上開土地，並承接富比帝
        建設公司上開建築個案，並由臺中四信復興分社經理壬
        ○○辦理相關貸款事宜。再由臺中四信復興分社由授信
        放款經辦人員癸○○、陳登立，在未實際對借款人進行
        對保、徵信工作，即辦理無擔保放款每戶九百萬元，合
        計一億八千萬元與巨庭建設公司，並分別於貸放當日即
        將款項全數匯入丙○○於臺中四信復興分社活期儲蓄帳
        號第Ｏ七六八Ｏ六號帳戶內，供巨庭建設公司使用；嗣
        並由丙○○提供自己及人頭戶擔任借款人及連帶保證人
        ，再由當時總經理丁○○指示壬○○、宙○○【八十四
        年六月間接任壬○○】、申○○及午○○【八十四年七
        月十一日接辦申○○的業務】配合辦理土地擔保貸款三
        億元，並由申○○製作建築融資報告書層轉壬○○、Ｄ
        ○○、丁○○、辛○○等人核定後，交由授信審議委員
        會由辛○○、己○○、戊○○、丁○○、梁秀全等人審
        議通過，再由丙○○、子○○分別提供人頭，並委由有
        犯意聯絡之Ａ○○以每人二千萬元額度，於八十四年二
        月二十一日填載貸款申請書及簽發借款本票，向臺中四
        信提出貸款申請，辦理無擔保信用貸款計三億六千萬元
        ，由申○○、午○○，在未實際為借款人之對保、徵信
        ，陸續核貸建築融資三億六千萬元；八十五年七月間，
        再由經辦午○○，徵信卯○○、陳淑玲在未經實質徵信
        作業下，循前例利用陳貞如等八名人頭作為借款人，以
        房屋所有人名義辦理分戶貸款，並互為連帶保證人，核
        撥一億三千四百八十三萬元入各人頭帳戶中，當日亦全
        數轉至前述丙○○之帳戶中，以償還巨庭建設公司建築
        融資貸款本利等，使得巨庭建設公司將前述陸續貸款債
        務轉嫁到人頭上，致生損害於臺中四信財產、利益無訛
        。
    (六)被告辛○○等人既明知臺中四信審核、徵信及經辦放款業
      務所應依循之準則包括1.依公司法設立之公司，在八十二
      年十二月三日信用合作社法公布施行前，並不能向合作社
      借貸款項，而臺中四信依上開限制，向來亦不准許公司向
      臺中四信借貸款項。並不能向合作社借貸款項。2.臺中四
      信依上開規定，於八十年七月二十九日，以八十年度第七
      次理事會議通過之建築融資貸款辦法規定：貸款對象，只
      能對社員放款，非社員必須加入成為社員才能辦理貸款，
      且貸款金額最高不高過預估建物造價及建築基地估價【參
      酌市價】之七成，建物完工，領得使用執照後，應將建物
      設定第一順位抵押權於該社，辦理徵信對申請人員應注意
      該建物位置及將來銷售展望、申請人是否繼續正常營運、
      以往有無重大違規事項、建築工程之自備款來源是否穩妥
      。3.財政部為避免放款風險過於集中，俾達成信用合作社
      穩健經營及普遍服務社員之宗旨，依信用合作社法第三十
      七條準用銀行法第三十三條之三【八十一年十月三十日修
      正公布】規定，於八十三年六月十四日，以（八三）臺財
      融字第八三一九八二六六七號函示：信用合作社對同一人
      或同一關係人之授信限額。4.臺中四信八十一年一月十六
      日，八十一年度第一次社務會議所為該信用合作社對每一
      社員之授信總額最高以八千萬元，無擔保授信總額最高以
      二千萬元為限；總經理審核有擔保品授信放款最高為二千
      萬元、單位主管（分社經理）為六百萬元；總經理審核無
      擔保授信放款最高一千萬元、單位主管（分社經理）授信
      放款最高二百萬元之規定5.臺中四信八十四年五月二十六
      日，八十四年度第五次理事會通過臺中四信各級人員授信
      權責劃分辦法規定，每戶授信總額在二千萬元以上，或無
      擔保授信在六百萬元以上者，送授信審議委員會核定，經
      授信審議委員會審查通過始得辦理放款；總經理授信權責
      每戶授信總額最高在二千萬元以內，含無擔保放款每戶最
      高在六百萬元以內；總經理以下各營業單位主管每戶授信
      總額最高在六百萬元以內，含無擔保放款最高在一百萬元
      以內之規定。6.臺中市第四信用合作社不動產估價辦法等
      規定，亦明知新禾建設公司、佳作建設公司、唐京建設公
      司、萬家村建設公司、巨庭建設公司依上開規定，並無法
      向臺中四信借貸款項，若違背上開規定貸款與上開建設公
      司，而為違背其任務之行為，即係意圖為上開建設公司不
      法之利益，且明知上開建設公司利用人頭向臺中四信「分
      散貸款，集中使用」者，係規避授信限額相關規定，且人
      頭借戶非貸款之實際使用人，對貸款事項多漠不關心時，
      雖為名義上之債務人，但多無履行債務之意願，影響債權
      之實現，而真正貸款使用人因非名義上之債務人，又可規
      避契約上之責任，徒生權利義務之爭議。同時分散貸款集
      中使用，使臺中四信資金，貸放予少數集團或關聯戶，風
      險過度集中，為掩飾臺中四信業已形成之呆帳，規避主管
      機關的金融檢查，無視違背上開規定貸款與上開建設公司
      所衍生之風險及損害，在未經評估放款時之安全性、流動
      性、公益性、收益性及成長性等基本原則，並依借款戶、
      資金用途、還款來源、債權保障及授信展望等審查原則，
      及借款人之品行、能力、資本等原則，詳為審核借款人及
      保證人，即任由上開建設公司以對貸款事項漠不關心的人
      頭戶擔任借款人，並核貸高額款項供上開建設公司集中使
      用，而為違背其任務之行為，亦顯有損害臺中四信之利益
      的意圖無訛。
    (七)按刑法規定處罰之故意犯罪，原則上係就單獨一個行為人
      之違犯所構架之構成要件，只須一人違犯，即可實現不法
      構成要件，而構成單獨犯。惟刑法分則規定的各罪中卻有
      少數的故意犯罪，其構成要件之實現，係以兩個以上之行
      為人之參與為必要，違犯此等構成要件之犯罪類型，即稱
      為必要之參與犯。必要之參與犯尚可分為聚合犯與對合犯
      ，其中就對合犯而言，該當構成要件所規定行為主體之參
      與者，固係該罪之正犯；惟未被構成要件規定為行為主體
      的參與者，雖因與該當構成要件所規定之行為主體之參與
      者，各有其目的，各就其行為負責，彼此間因之並無所謂
      共同之行為決意，故無由成立共同正犯，而無適用第二十
      八條之餘地。就本案所涉及之背信罪及業務登載不實罪，
      應屬只須一人違犯，即可實現不法構成要件之單獨犯，並
      非前指之必要之參與犯。貸款申貸人提出申貸、金融機構
      人員核貸，就貸款案而言，彼等雖立於相對立之位置、有
      不同的考量，惟違犯背信罪之各行為人既非必要之參與犯
      ，即無由成立共同正犯之對合犯，則就申貸人能否與金融
      機構人員構成背信罪或偽造文書罪之共同正犯，應討論之
      重點為：申貸人與金融機構人員就上開犯罪有無共同之行
      為決意【犯意之聯絡】與共同的行為實施。最高法院二十
      八年度上字第三Ｏ六七號判例及八十六年度臺上字第五一
      二五號裁判亦認為，刑法第三百四十二條之背信罪及刑法
      第二百十五條之從事業務者登載不實罪，均係屬因身分而
      成立之罪，其共同實施或教唆幫助者，雖無此項身分，依
      刑法第三十一條第一項規定，仍以共犯論。況本案實際圖
      利之對象為新禾建設公司、佳作建設公司、唐京建設公司
      、萬家村建設公司及巨庭建設公司，亦非唐志恒、未○○
      、Ｂ○○、庚○○、王素娟、丙○○及嗣自臺中四信轉任
      職於巨庭建設公司之子○○、Ａ○○，是上開之人縱未如
      被告辛○○等人具備為臺中四信處理事務及從事業務之身
      分，依刑法第三十一條第一項規定，仍以共犯論。
（三）被告辛○○等人所為，確有致生損害於本人之財產：
    (一)中興商業銀行民權分行固於九十三年七月十九日，以（九
      三）興銀權個字第Ｏ一三三號函說明：「陽光城市」辦理
      分戶貸款後，逾期之分戶借款人，於民事催收及強制執行
      後，本行轉銷呆帳總額為六千五百零一萬七千四百九十四
      元，而丙○○於八十七年間建物完成後，分戶貸款已以用
      清償其前之貸款【詳本院九十三年度重訴字第二二五號刑
      事卷（二）第一二三頁】，而被告辛○○等人亦執此辯稱
      渠等縱有違反法令及臺中四信的內規，亦未致生損害於本
      人之財產、利益等語。
    (二)被告辛○○等人為臺中四信處理事務，意圖為新禾建設公
      司、佳作建設公司、唐京建設公司、萬家村建設公司、巨
      庭建設公司不法之利益及損害臺中四信之利益，違反臺中
      四信審核、徵信及經辦放款業務所應依循之準則包括(1)依
      公司法設立之公司，在八十二年十二月三日信用合作社法
      公布施行前，並不能向合作社借貸款項，而臺中四信依上
      開限制，向來亦不准許公司向臺中四信借貸款項。(2)財政
      部為避免放款風險過於集中，俾達成信用合作社穩健經營
      及普遍服務社員之宗旨，依信用合作社法第三十七條準用
      銀行法第三十三條之三【八十一年十月三十日修正公布】
      規定，於八十三年六月十四日，以（八三）臺財融字第八
      三一九八二六六七號函示：信用合作社對同一人或同一關
      係人之授信限額。(3)臺中四信八十一年一月十六日，八十
      一年度第一次社務會議所為該信用合作社對每一社員之授
      信總額最高以八千萬元，無擔保授信總額最高以二千萬元
      為限；總經理審核有擔保品授信放款最高為二千萬元、單
      位主管（分社經理）為六百萬元；總經理審核無擔保授信
      放款最高一千萬元、單位主管（分社經理）授信放款最高
      二百萬元之規定(4)臺中四信八十四年五月二十六日，八十
      四年度第五次理事會通過臺中四信各級人員授信權責劃分
      辦法規定，每戶授信總額在二千萬元以上，或無擔保授信
      在六百萬元以上者，送授信審議委員會核定，經授信審議
      委員會審查通過始得辦理放款；總經理授信權責每戶授信
      總額最高在二千萬元以內，含無擔保放款每戶最高在六百
      萬元以內；總經理以下各營業單位主管每戶授信總額最高
      在六百萬元以內，含無擔保放款最高在一百萬元以內之規
      定。(5)臺中市第四信用合作社建築融資貸款辦法(6)臺中市
      第四信用合作社不動產估價辦法等規定，亦明知新禾建設
      公司、佳作建設公司、唐京建設公司、萬家村建設公司、
      巨庭建設公司依上開規定，並無法向臺中四信借貸款項，
      若違背上開規定貸款與上開建設公司，而為違背其任務之
      行為，即係意圖為上開建設公司不法之利益，且明知上開
      建設公司利用人頭向臺中四信「分散貸款，集中使用」者
      ，係規避授信限額相關規定，且人頭借戶非貸款之實際使
      用人，對貸款事項多漠不關心時，雖為名義上之債務人，
      但多無履行債務之意願，影響債權之實現，而真正貸款使
      用人因非名義上之債務人，又可規避契約上之責任，徒生
      權利義務之爭議。同時分散貸款集中使用，使臺中四信資
      金，貸放予少數集團或關聯戶，風險過度集中，為掩飾臺
      中四信業已形成之呆帳，規避主管機關的金融檢查，無視
      違背上開規定貸款與上開建設公司所衍生之風險及損害，
      在未經評估放款時之安全性、流動性、公益性、收益性及
      成長性等基本原則，並依借款戶、資金用途、還款來源、
      債權保障及授信展望等審查原則，及借款人之品行、能力
      、資本等原則，詳為審核借款人及保證人，即任由上開建
      設公司以對貸款事項漠不關心的人頭戶擔任借款人，並核
      貸高額款項供上開建設公司集中使用，而為違背其任務之
      行為，渠等每次違反上開規定，而貸放出每筆款項，均已
      使臺中四信遭受違法放款無法回收而形成呆帳的財產損害
      ，且上開建設公司以借新還舊的方式清償舊債務，外觀似
      有滿足臺中四信債權，消弭臺中四信呆帳的假象，然實為
      臺中四信以自己的財產滿足自己的債權，變相讓逾期放款
      所應回收之遲延利息消失於無形，凡此均已致生損害於臺
      中四信之財產及利益。
    (三)被告辛○○等人以「陽光城市」辦理分戶貸款後，逾期之
      分戶借款人，於民事催收及強制執行後，臺中四信轉銷呆
      帳總額為六千五百零一萬七千四百九十四元，較諸當初巨
      庭建設公司承接富比帝建設公司前，富比帝建設公司積欠
      臺中四信的呆帳三億二千萬元，明顯減少，而認為渠等所
      為並無致生損害於臺中四信之財產及利益。然被告辛○○
      等人違法放款與巨庭建設公司等人，確實致生損害於臺中
      四信之財產及利益，業如前述，而巨庭建設公司等人縱事
      後有清償【其中大部分係借新還舊，換言之，係以臺中四
      信自己的款項，實現自己的債權】渠等向臺中四信違法貸
      得之款項，亦僅屬被告辛○○等人犯後有無賠償被害人或
      降低犯罪所生損害，作為犯後態度之考量。質言之，巨庭
      建設公司等人之所以向臺中四信違法貸款，其目的並非意
      在消弭臺中四信的呆帳，而係被告丙○○等人為圖取鉅額
      資金挹注巨庭建設公司等，而獲取不法利益，使巨庭建設
      公司得以擴展經營其事業，再圖取更大的利益，惟期間的
      經營風險卻變相的由臺中四信承擔。換言之，若擴展經營
      順利，則巨庭建設公司等依約本即需歸還借貸款項及利息
      ，若擴展經營發生窘境，則因借款人均為人頭戶，本即無
      還款意願或能力，而巨庭建設公司等復非名義借款人，臺
      中四信無從對其主張債權，徒留臺中四信空有債權卻無法
      實現之困境。若以巨庭建設公司等事後有無還款，作為臺
      中四信有無致生損害之依據，將產生邏輯上之矛盾。簡言
      之，背信罪之加害者，事後會不會賠償被害者，仍在未定
      之天，若加害者堅稱事後必會賠償被害者，則法院是否應
      等待加害者確定不會賠償被害者後，才能認定被害者有致
      生損害，再對加害者以背信罪相繩？若日後確已全額賠償
      即應為無罪之諭知？同樣的違法貸款案件，亦無論檢警調
      查獲時間為何，都必須繼續讓違法貸款者，以違法貸得之
      款項繼續經營，若經營策略得宜，獲利足以清償債務，即
      應諭知無罪之判決？若經營不善，無法清償債務，則應以
      背信相繩？凡此均足見上開論述之謬誤。
（四）綜上所述，本案事證明確，被告子○○、Ａ○○、辛○○
      、戊○○、己○○、丁○○、Ｄ○○、壬○○、宙○○、
      癸○○、午○○、申○○犯行，均堪認定。
三、論罪科刑：
（一）比較新舊法部分：
      被告子○○、Ａ○○、辛○○、戊○○、己○○、丁○○
      、Ｄ○○、壬○○、宙○○、癸○○、午○○、申○○行
      為後，刑法業於九十四年二月二日修正公布，於九十五年
      七月一日施行，其中新法刪除刑法第五十六條，修正同法
      第二條、第二十八條、第三十三條、第五十五條規定。按
      行為後法律有變更者，適用行為時之法律，但行為後之法
      律有利於行為人者，適用最有利於行為人之法律，現行刑
      法第二條第一項訂有明文。此條規定乃與刑法第一條罪刑
      法定主義契合，而貫徹法律禁止溯及既往原則，係規範行
      為後法律變更所生新舊法律比較適用之準據法，是刑法第
      二條本身雖經修正，但刑法第二條既屬適用法律之準據法
      ，本身尚無比較新舊法之問題，應一律適用裁判時之現行
      刑法第二條規，定以決定適用之刑罰法律，先予辨明。又
      以本次刑法修正之比較新舊法，應就罪刑有關之共犯、未
      遂犯、想像競合犯、牽連犯、連續犯、結合犯，以及累犯
      加重、自首減輕暨其他法定加減原因【如身分加減】與加
      減例等一切情形，綜其全部罪刑之結果而為比較，最高法
      院九十五年五月二十三日著有九十五年度第八次刑庭會議
      決議可資參照。經查：
    (一)刑法第三百四十二條第一項背信罪，法定刑得科或併科銀
      元一千元以下罰金；同法第二百十六條行使第二百十五條
      之業務文書登載不實罪，法定刑得科銀元五百元以下罰金
      ，依修正後刑法施行法增訂第一條之一：「中華民國九十
      四年一月七日刑法修正施行後，刑法分則編所定罰金之貨
      幣單位為新臺幣。九十四年一月七日刑法修正時，刑法分
      則編未修正之條文定有罰金者，自九十四年一月七日刑法
      修正施行後，就其所定數額提高為三十倍。但七十二年六
      月二十六日至九十四年一月七日新增或修正之條文，就其
      所定數額提高為三倍」及刑法第三十三條第五款修正為：
      「主刑之種類如下：五、罰金：新臺幣一千元以上，以百
      元計算之」等規定觀之，依修正後之法律，刑法第三百四
      十二條第一項背信罪所得科處之罰金刑最高為新臺幣三萬
      元、最低為新臺幣一千元；刑法第二百十六條行使第二百
      十五條業務文書登載不實罪所得科處之罰金刑最高為新臺
      幣一萬五千元、最低為新臺幣一千元，然依被告行為時之
      刑罰法律，即罰金罰鍰提高標準條例第一條前段規定之提
      高倍數十倍及修正前刑法第三十三條第五款規定之罰金最
      低額一元計算，前開二罪之罰金刑，前著最高為銀元一萬
      元，最低額為銀元一元，後者最高為銀元五千元，最低額
      為銀元一元，若換算為新臺幣，最高額雖與新法同為新臺
      幣三萬元、一萬五千元，然最低額僅為新臺幣三元。因此
      ，比較上述修正前、後之刑罰法律，自以被告行為時關於
      科處罰金刑之法律較有利於被告。
    (二)刑法第二十八條共犯之規定，於九十四年一月七日修正、
      九十五年七月一日施行前之規定為：「二人以上共同實施
      犯罪之行為者，皆為正犯。」，修正施行後之規定則為：
      「二人以上共同實行犯罪之行為者，皆為正犯。」，揆諸
      本條之修正理由係為釐清陰謀共同正犯、預備共同正犯、
      共謀共同正犯是否合乎本條規定之正犯要件。而本案被告
      辛○○等人共同背信、行使業務文書登載不實之犯行，既
      屬實行犯罪行為之正犯，則適用修正施行前之刑法第二十
      八條規定論擬，並無不利於被告。
    (三)刑法第三十一條第一項身分共犯之規定，於九十四年一月
      七日修正、九十五年七月一日施行之規定為「因身分或其
      他特定關係成立之罪，其共同實施或教唆幫助者，雖無特
      定關係，仍以共犯論。」，修正施行後之規定則為「因身
      分或其他特定關係成立之罪，其共同實行、教唆或幫助者
      ，雖無特定關係，仍以正犯或共犯論。但得減輕其刑。」
      揆諸本條之修正理由係以無身分或特定關係之共同正犯、
      教唆犯或幫助犯，其可罰性通常應較有身分或特定關係者
      為輕，惟又鑑於無身分或特定關係之正犯或共犯，其惡性
      較有身分或特定關係者為重之情形，亦屬常見，故增設但
      書規定得減輕其刑，以利實務之靈活運用。因被告子○○
      【八十四年二月十日以後】、Ａ○○【八十四年五月十一
      日以後】，已非臺中四信經辦授信、徵信及放款業務之人
      員，不具有上開身分。因此，比較上述修正前、後之刑罰
      法律，自以被告子○○、Ａ○○行為後之修正後刑法第三
      十一條第一項規定較有利於被告子○○、Ａ○○。
    (四)刑法第五十六條連續犯之規定，業於九十四年一月七日修
      正刪除，並於九十五年七月一日施行。是於新法修正施行
      後，被告辛○○等之數次背信及行使業務文書登載不實的
      犯罪行為，即須分論併罰。此刪除雖非犯罪構成要件之變
      更，但顯已影響行為人刑罰之法律效果，自屬法律有變更
      ，依新法第二條第一項規定，比較新、舊法結果，仍應適
      用較有利於被告辛○○等之行為時法律即修正前刑法第五
      十六條規定論以連續犯，此亦有最高法院九十五年度第八
      次刑事庭會議決議參照。
    (五)刑法第五十五條後段之牽連犯規定，亦於九十四年一月七
      日修正刪除，並於九十五年七月一日施行。是於新法修正
      施行後，被告辛○○等所為背信犯行及行使業務文書登載
      不實犯行，即須分論併罰。比較新舊法之規定，修正後之
      規定對於被告辛○○較為不利，依刑法第二條第一項之規
      定，自應適用行為時且較有利於被告之法律，即刑法第五
      十五條後段之規定，從較重之背信一罪予以論處。
    (六)綜合上述各條文修正前、後之比較，揆諸前揭最高法院決
      議及修正後刑法第二條第一項前段、後段規定之「從舊、
      從輕」原則，被告辛○○、戊○○、己○○、丁○○、Ｄ
      ○○、壬○○、宙○○、癸○○、午○○、申○○，自應
      適用渠等行為時之法律，即修正前刑法之相關規定及罰金
      罰鍰提高標準條例第一條前段規定，予以論處。而被告子
      ○○、Ａ○○就刑法第三十一條第一項身分共犯之規定，
      雖新法較有利於被告子○○、Ａ○○，然就刑法第五十六
      條連續犯及第五十五條後段牽連犯之規定，卻以舊法較有
      利於被告子○○、Ａ○○，而前者僅使被告子○○、Ａ○
      ○獲得減輕其刑之機會，後者則使被告子○○、Ａ○○免
      於其所犯之連續背信犯行及連續行使業務文書登載不實犯
      行，遭到分論併罰之命運，而有關背信罪及行使業務文書
      登載不實罪法定刑之罰金刑部分，亦以被告子○○、Ａ○
      ○行為時之刑罰法律，即罰金罰鍰提高標準條例第一條前
      段規定之提高倍數十倍及修正前刑法第三十三條第五款規
      定之罰金最低額一元計算較有利於被告子○○、Ａ○○，
      經綜其全部罪刑之結果而為比較，仍以適用被告子○○、
      Ａ○○行為時之法律，即修正前刑法之相關規定及罰金罰
      鍰提高標準條例第一條前段規定予以論處，對被告子○○
      、Ａ○○較為有利。
（二）論罪部分：
    (一)經查，被告子○○【八十四年二月九日以前】、Ａ○○【
      八十四年五月十日以前】、辛○○、戊○○、己○○、丁
      ○○、Ｄ○○、壬○○、宙○○、癸○○、午○○、申○
      ○及共同被告梁水盛、李秋陽、林松地、陳明正、乙○○
      、卯○○、賴奇瑞、林仁雄、江政智、莊大慶、陳淑玲，
      均係為臺中四信處理事務之人，竟意圖為第三人不法之利
      益及損害本人之之利益，分別為土地鑑估不實、徵信不實
      、並登載不實，或以「分散貸款，集中使用」之方式，規
      避授信額度之規定、查核不實等違背任務之行為，致生損
      害於臺中四信之財產、利益，核被告子○○【八十四年二
      月九日以前】、Ａ○○【八十四年五月十日以前】、辛○
      ○、戊○○、己○○、丁○○、Ｄ○○、壬○○、宙○○
      、癸○○、午○○、申○○所為，均係犯修正前刑法第三
      百四十二條第一項之背信罪及同法第二百十六條行使第二
      百十五條業務登載不實文書罪；核被告子○○【八十四年
      二月十日以後】、Ａ○○【八十四年五月十一日以後】，
      亦係犯修正前刑法第三百四十二條第一項之背信罪及同法
      第二百十六條行使第二百十五條業務文書登載不實罪。被
      告唐志恒、未○○、Ｂ○○、庚○○、王素娟、丙○○、
      子○○【八十四年二月十日以後】、Ａ○○【八十四年五
      月十一日以後】雖非臺中四信之職員，而無特定之身分關
      係，然其與被告辛○○等人，分別就新禾建設公司、佳作
      建設公司、唐京建設公司、萬家村建設公司及巨庭建設公
      司相關貸款案，有共同之犯意聯絡與行為之分擔，依修正
      前刑法第三十一條第一項規定，仍應以共同正犯論。渠等
      於業務文書登載不實後復持以行使，其登載不實之低度行
      為，為行使之高度行為所吸收，均不另論罪。
    (二)被告辛○○、Ｄ○○、Ａ○○、申○○及共同被告梁水盛
      、李秋陽、林松地、唐志恒，就新禾建設公司部分之背信
      及行使業務文書登載不實犯行；被告辛○○、Ｄ○○及共
      同被告梁水盛、李秋陽、林松地、未○○，就佳作建設公
      司部分之背信及行使業務文書登載不實犯行；被告辛○○
      、丁○○、Ｄ○○及共同被告陳明正、賴奇瑞、乙○○、
      卯○○、林仁雄、未○○，就佳作建設公司分戶貸款部分
      之背信及行使業務文書登載不實犯行；被告辛○○、Ｄ○
      ○、壬○○、癸○○、申○○及共同被告梁水盛、江政智
      、乙○○、莊大慶、Ｂ○○，就唐京建設公司部分之背信
      及行使業務文書登載不實犯行；被告辛○○、Ｄ○○、壬
      ○○、癸○○、午○○、申○○、丙○○及共同被告梁水
      盛、庚○○、王素娟，就萬家村建設公司第一次營建周建
      金部分之背信及行使業務文書登載不實犯行；被告辛○○
      、丁○○、Ｄ○○、壬○○、癸○○、午○○、申○○及
      共同被告庚○○、王素娟，就萬家村建設公司第二次建築
      融資貸款部分之背信及行使業務文書登載不實犯行：被告
      辛○○、Ｄ○○、子○○、壬○○、癸○○、申○○、丙
      ○○及共同被告梁水盛，就巨庭建設公司第一次融資信用
      貸款部分之背信及行使業務文書登載不實犯行；被告辛○
      ○、丁○○、己○○、戊○○、Ｄ○○、子○○、壬○○
      、癸○○、申○○、午○○、Ａ○○、宙○○、丙○○及
      共同被告梁秀全，就巨庭建設公司第二次建築融資貸款部
      分之背信及行使業務文書登載不實犯行；被告辛○○、丁
      ○○、Ｄ○○、宙○○、午○○、丙○○、子○○、Ａ○
      ○及共同被告卯○○、陳淑玲，就巨庭建設公司第三次分
      戶貸款部分之背信及行使業務登載不實犯行，分別有犯意
      聯絡及行為分擔，依修正前之刑法第二十八條規定，均為
      共同正犯。
    (三)被告子○○、Ａ○○、辛○○、戊○○、己○○、丁○○
      、Ｄ○○、壬○○、宙○○、癸○○、午○○、申○○先
      後數次背信及行使業務文書登載不實犯行，均時間緊接、
      方法相同，分別觸犯構成要件相同之罪名，顯均係基於概
      括犯意反覆為之，分別依修正前之刑法第五十六條連續犯
      規定論以一罪，並加重其刑。
    (四)被告子○○、Ａ○○、辛○○、戊○○、己○○、丁○○
      、Ｄ○○、壬○○、宙○○、癸○○、午○○、申○○所
      犯背信罪及行使業務文書登載不實罪間，有方法結果之牽
      連關係，為牽連犯，依修正前刑法第五十五條規定，從一
      重以背信罪處斷。
    (五)被告Ａ○○就巨庭建設公司第二次建築融資貸款及第三次
      分戶貸款部分之背信犯行，起訴書雖漏予記載所犯法條，
      然犯罪事實業已論及，自已經提起公訴，本院自應加以審
      理。又被告己○○、戊○○就巨庭建設公司第二次建築融
      資貸款部分之行使業務文書登載不實犯行及被告子○○、
      賴明就巨庭建設公司第二次建築融資貸款及第三次分戶貸
      款部分之行使業務文書登載不實犯行，公訴意旨雖未論及
      ，然與起訴部分，有牽連犯裁判上一罪關係，本為起訴效
      力所及，本院自應併予審理。
    (六)新禾建設公司、佳作建設公司、唐京建設公司及萬家村建
      設公司部分之背信及行使業務文書登載不實犯行，公訴意
      旨雖未論及，然與起訴之巨庭建設公司部分之背信及行使
      業務文書登載不實犯行，分別有連續犯及牽連犯裁判上一
      罪關係，本為起訴效力所及，本院自應併予審理。
（三）科刑部分：
      爰審酌被告辛○○係臺中四信理事主席；被告戊○○及己
      ○○擔任臺中四信理事；被告丁○○自八十四年三月十日
      至八十六年十月十五日止，擔任臺中四信總經理【原係理
      監事，八十四年三月十日起任總經理】，均為臺中四信靈
      魂人物，且身居臺中四信授信審議委員會的成員，有為臺
      中四信授信放款把關之責任；被告Ｄ○○自八十年十二月
      一日至八十五年二月二十八日止，擔任係臺中四信管理部
      副總經理，自八十五年三月一日至八十七年八月一日止，
      擔任臺中四信營業處副總經理；被告壬○○自八十一年二
      月一日至八十二年二月二十八日止，擔任臺中四信管理部
      協理，自八十二年三月一日至八十四年五月二十六日止，
      擔任臺中四信復興分社經理，自八十四年五月二十七日至
      八十四年十月二十四日止，擔任臺中四信管理部協理；被
      告宙○○自八十四年五月二十七日至八十六年三月三十一
      日止，擔任臺中四信復興分社經理，均為臺中四信管理階
      層的人員，除分別負責總社及分社之管理要務，亦有為臺
      中四信授信放款把關之責任；被告癸○○自八十一年一月
      十五日至八十二年一月三十一日止，擔任臺中四信總社助
      理員，負責協辦放款業務，自八十二年八月一日至八十四
      年五月二十六日止，擔任臺中四信復興分社助理員、辦事
      員，代理課長主辦放款業務；被告申○○自七十八年九月
      一日至八十二年十一月一日止，擔任臺中四信總社雇員、
      助理員，負責外務、徵信調查業務，自八十二年十一月二
      日至八十五年十月三十一日止，擔任臺中四信復興分社辦
      事員，負責放款、出納等業務；被告午○○自八十三年一
      月十日至八十六年一月十九日止，擔任臺中四信復興分社
      雇員、助理員，主辦放款業務；被告子○○自八十二年八
      月一日至八十三年四月三十日止，擔任臺中四信總社代理
      課長，自八十三年五月一日至八十四年二月九日止，擔任
      臺中四信總社管理部課長，負責催收兼放款審核業務，八
      十四年二月十日離職，轉赴巨庭建設公司擔任總經理；被
      告Ａ○○自八十一年十二月一日至八十四年五月十日止，
      擔任臺中四信復興分社雇員，負責外務協辦支票存款、徵
      信調查等業務，八十四年五月十一日離職，轉赴巨庭建設
      公司擔任業務部副理，亦均有徵信及經辦臺中四信放款之
      責任，渠等竟不思為臺中四信克盡授信放款把關之責任，
      共謀開啟違法放貸之大門，圖利特定財團，罔顧臺中四信
      的利益及社員的權益，被告子○○、Ａ○○轉赴巨庭建設
      公司後，亦未考量巨庭建設公司所得之資金應尋求合法且
      穩定之管道取得，以保障消費者之權益，避免因財務結構
      不良而引發社會問題，竟以投機取巧之方式，與被告丙○
      ○利用人頭戶具名購屋貸款、轉嫁債務，且與臺中四信人
      員勾結，惡性非輕，並斟酌渠等於臺中四信的職位高低、
      權責輕重，所為違法放款嚴重危害臺中四信財產、利益，
      而辜負臺中四信之所託，導致巨額貸款追討無門，危害社
      會經濟重大，並參酌渠等犯罪之動機、目的、手段、涉案
      程度之輕重暨犯罪後均否認犯罪之態度等一切情狀，分別
      量處如主文所示之刑，以資懲儆。公訴意旨雖具體求處被
      告辛○○有期徒刑二年、被告子○○、Ａ○○各有期徒刑
      三年六月、其餘被告各有期徒刑一年六月，惟本院認為除
      被告戊○○、己○○、宙○○外，其餘被告均有併案之犯
      罪事實，檢察官未及於起訴時審酌，故量刑基礎已有不同
      。而被告子○○、Ａ○○並無起訴之行使偽造私文書及偽
      造有價證券行為【詳如後述】，量刑基礎亦有不同，而被
      告戊○○、己○○身居臺中四信理事及授信審議委員會要
      職，卻任意開啟臺中四信違法貸款之大門，造成臺中四信
      鉅額呆帳，惡性及實害非輕，並斟酌上開情狀，認以量處
      如主文所示之刑，較為公允，附此說明。
四、公訴意旨另以：
（一）被告丙○○【另為公訴不受理，詳如後述】為巨庭建設公
      司負責人，於八十四年間「陽光城市」土地過戶後，依約
      於臺中四信召開理事會時，親赴理事會提出土地擔保貸款
      及建築融資六億六千萬元之需求，經理事會同意後由當時
      總經理丁○○指示復興分社經理壬○○依前述方式，由知
      情之復興分社經辦申○○及午○○配合辦理土地擔保貸款
      三億元，由申○○製作建築融資報告書層轉壬○○、Ｄ○
      ○、辛○○等人核定後交由放款審議委員會由辛○○、己
      ○○、丁○○等人審議通過，遂由丙○○提供知情之陳貞
      如、陳昭如、賴東安、賴茂盛、吳驚娜、何宗政、潘朝勇
      、賴淑玲、柯燕春、陳俊吉及子○○所提供之不知情之賴
      慧芬、酉○○、林俊宏、程周龍、寅○○、丑○○、吳英
      傑、地○○等十八個人頭戶，並推由丙○○自行偽刻上開
      不知情之柯燕春等十人之印章，委由與其有犯意聯絡之Ａ
      ○○之以每人二千萬元額度，於八十四年二月二十一日盜
      蓋上開十八人之印章而填載貸款申請書，向臺中四信提出
      貸款申請，而連續行使偽造私文書，足生損害於丑○○等
      人；並冒用上開十八人名義簽發借款本票，而偽造有價證
      券，辦理無擔保信用貸款【建築融資】計三億六千萬元，
      惟言明須以建築進度辦理撥款，並須先償還前述信用貸款
      一億八千萬元，期間因土地移轉與陳貞如，再於八十四年
      九月二十五日，變更借款人明義，而使用知情之陳貞如、
      陳昭如、賴東安、江耀彬、吳驚娜、賴淑玲、何宗政、江
      鈺珍及冒用不知情之柯燕春、陳俊吉、子○○所提供之不
      知情之賴慧芬、酉○○、林俊宏、程周龍、寅○○、丑○
      ○、吳英傑、地○○等十八人名義填載借款申請書，向臺
      中四信申請變更借款人名義，而行使偽造私文書；復於八
      十五年七月間建物完工後，被告丙○○復指示被告Ａ○○
      填具人頭之借款申請書及本票，並提供偽刻之印章予以偽
      簽冒蓋後交予知情之經辦午○○，在未經實質徵信作業下
      循前例利用陳貞如、范宗銘、江鈺珍、賴東安、吳驚娜、
      寅○○、江耀彬、丑○○等八名人頭以房屋所有人名義辦
      理分戶貸款，即於八十五年七月間核撥一億三千四百八十
      三萬元入各人頭帳戶中，當日亦全數轉至前述丙○○之帳
      戶中以償還建築融資貨款本利等，使得丙○○前述陸續貨
      款債務轉嫁到人頭上，致生損害於丑○○等人及臺中四信
      ，因認被告子○○、Ａ○○另涉犯刑法第二百十六條行使
      第二百十條之偽造私文書罪嫌及同法第二百零一條之偽造
      有價證券證罪嫌。
（二）按犯罪事實應依證據認定之，無證據不得認定犯罪事實，
      又不能證明被告犯罪者，應諭知無罪之判決，刑事訴訟法
      第一百五十四條第二項、第三百零一條第一項分別定有明
      文。次按被告之自白不得作為有罪判決之唯一證據，仍應
      調查其他必要之證據，以察其是否與事實相符，刑事訴訟
      法第一百五十六條第二項亦規定甚詳。申言之，被告之自
      白縱使具有任意性，苟無補強證據，亦無從擔保自白之真
      實性，以是之故，立法推定其證據證明力不足，必待第二
      證據即補強證據出現，始得察其自白是否與事實相符。被
      告以外之人所為之供述證據，無論出於共犯、同案被告、
      被害人、告訴人或證人，其證據價值更為薄弱，縱使證人
      有具結偽證之處罰，亦無從擔保其證言之真實性，如係此
      等之人所為單一之指述，當然推定其證據證明力不足，無
      需探究其指述之真實性如何。又同一證人之多次證述，仍
      屬一個證人之證言，尚非數個證據，必須有佐證，始可作
      為認定事實之基礎證據。除前述被告之自白必須補強證據
      加以補強外，主要待證事實需有證人【廣義證人包括共犯
      、同案被告、被害人、告訴人等】二人以上，亦即單一證
      人之證言，仍須依其他第二證據加以補強【見陳樸生著刑
      事證據法第七章第三節】。進而言之，自白係被告之認罪
      行為，其證據證明力最強，立法猶規定不得作為有罪判決
      之唯一證據；則舉重以明輕，被告以外之人之指述或證述
      ，尤亦不得作為有罪判決之唯一證據。何況，在證據法則
      上，補強證據必須補強待證事實，至任何人均無可置疑之
      地步，亦即必須符合「超越合理懷疑原則」，始得據以論
      罪；其尚有疑者，利益應歸被告，依「罪疑利益歸被告原
      則」，仍應為有利被告事實之認定。申言之，當證據資料
      尚有對被告有利之存疑時，如無法依客觀方法排除此項合
      理之可疑，則依罪疑利益歸被告原則，不得僅以此項證據
      資料作為有罪判決之依據。再者，認定被告有罪之事實應
      憑證據；如未能發現相當之證據，或證據不足以證明，自
      不能以推測或擬制之方法，以為裁判之基礎；且認定事實
      所憑之證據，其為訴訟上之證明，須達於通常一般人均不
      致有所懷疑，而得確信其為事實之程度者，始得據為有罪
      之認定；倘其證明尚未達到此一程度，而有合理之懷疑存
      在時，尚難為有罪之認定基礎；苟積極證據不足為不利於
      被告事實之認定時，即應為有利於被告之認定，更不必有
      何有利之證據；亦即如無確切之積極證據，足以證明犯罪
      事實，即令被告不能為有利之反證，亦不能遽論以罪責，
      此亦為刑事司法實務向來之見解【最高法院三十年上字第
      八一六號、四十年臺上八六號、七十六年臺上字第四九八
      六號判例意旨參照】。徵諸被告既無自證己罪之義務，更
      無自證無罪之義務，此乃當然之法理。刑事訴訟法第一百
      六十一條，已於九十一年二月八日修正公布，其第一項規
      定：檢察官就被告犯罪事實，應負舉證責任，並指出證明
      之方法。因此，檢察官對於起訴之犯罪事實，應負提出證
      據及說服之實質舉證責任。倘其所提出之證據，不足為被
      告有罪之積極證明，或其指出證明之方法，無從說服法院
      以形成被告有罪之心證，基於無罪推定之原則，自應為被
      告無罪判決之諭知【最高法院亦著有九十二年臺上字第一
      二八號判例可資參照】，合先說明。
（三）訊據被告子○○、Ａ○○堅詞否認有為行使偽造私文書及
      偽造有價證券犯行，被告子○○辯稱：伊所提供之人頭戶
      僅有經過渠等之同意，始向臺中四信辦理貸款及簽署相關
      文書及本票等語；被告Ａ○○辯稱：伊係受命於被告丙○
      ○簽署相關文書及本票，並不知該人頭戶有無授權被告丙
      ○○等語。經查：
    (一)被告丙○○於調查局陳稱：「一億八千萬元我係以親友賴
      茂盛、潘朝勇、柯燕春、陳俊吉、賴東安、陳昭如、賴淑
      玲、陳貞如、吳驚娜、何宗政之人頭戶提供以作為無擔保
      信用貸款，而擔保貸款三億元我係提供賴茂盛、潘朝勇、
      范宗銘等親友之人頭戶辦理貸款，至於建築融資貸款三億
      六千萬元，我則提供人頭戶陳貞如、陳昭如、賴東安、江
      耀彬、吳驚娜、柯燕春、何宗政、江鈺珍辦理貸款」【詳
      臺灣臺中地方法院八十八年度他字第二七六四號偵查卷第
      八九至九十頁】；於檢察官偵時陳稱：「原本土地是他人
      所有，原地主原本向四信貸款逾期貸款，因我與四信課長
      子○○很熟，四信總經理則找我，由子○○與我各找十名
      先信用貸款所得清償逾期放款及土地款」；「我找到的人
      頭資料均交由Ａ○○整理，我找的人頭部分都得其同意」
      ；「分戶貸款當時已與四信談好要償還建築融資，程序均
      由Ａ○○辦理，當時我找的人頭戶均是我的親朋好友，如
      果要欺騙四信的錢，就不需這樣」；「後來處理貸款完畢
      印章皆由我保管中，是委託Ａ○○去刻的」【詳臺灣臺中
      地方法院檢察署八十八年度他字第二七六四號偵查卷第五
      五至五八頁】；「建築融資的印章是公司一起刻的，但一
      開始我提供的十個人頭是我刻的」【詳臺灣臺中地方法院
      檢察署八十八年度他字第二七六四號偵查卷第三二八至三
      三Ｏ頁】；於本院審理時陳稱：「就一億八千萬元部分提
      供廖茂盛等十人擔任人頭，有經過渠等同意，印章我們刻
      、留者，也有經過渠等同意」；「第二次在土地與建築融
      資之人頭，他們都知情」；「分戶貸款是由陳貞如、范宗
      銘、江鈺珍、楊東安、吳驚娜、江耀彬擔任人頭」【詳本
      院八十九年度訴字第一五一九號刑事卷（一）第一一九頁
      】，足認上開人頭均係被告丙○○所提供，被告子○○、
      Ａ○○並不知情，縱被告丙○○有冒用渠等名義向臺中四
      信辦理貸款，並簽署相關文書及本票，亦無證據證明被告
      子○○、Ａ○○知情而有共同參與之行為。
    (二)證人陳貞如【丙○○的妻子】於調查局詢問坦承確有借用
      名義與被告丙○○向臺中四信辦理貸款，只是不瞭解詳細
      的貸款情形，其妹妹陳昭如、妹婿何宗政、弟弟陳俊吉、
      弟媳柯燕春也是相同情形【詳臺灣臺中地方法院檢察署八
      十八年度他字第二七六四號第九七至九九頁】；證人賴東
      安於調查局詢問坦承有在臺中四信復興分社開戶，並將存
      摺及印章交由被告丙○○，供巨庭建設公司工地申請融資
      貸款，另提供父親賴茂盛、太太吳驚娜、妹妹賴淑玲、妹
      婿潘朝勇等人供丙○○申請融資貸款」【詳臺灣臺中地方
      法院檢察署八十八年度他字第二七六四號第一Ｏ一至一Ｏ
      三頁】；證人賴茂盛於調查局詢問時坦承曾因我兒子賴東
      安之要求，而向臺中四信辦理貸款，惟不瞭解詳細的貸款
      情形【詳臺灣臺中地方法院檢察署八十八年他字第二七六
      四號第一Ｏ五至一Ｏ七頁】；證人賴淑玲於調查局詢問時
      坦承因哥哥賴東安與丙○○合組建設公司，而借用其與先
      生潘朝勇之名義，向臺中四信辦理融資貸款，惟並不瞭解
      貸款的明細【詳臺灣臺中地方法院檢察署八十八年他字第
      二七六四號第一Ｏ九至一一Ｏ頁】；證人潘朝勇於調查局
      詢問時坦承曾出借其名義與賴東安辦理相關貸款及過戶手
      續【詳臺灣臺中地方法院檢察署八十八年他字第二七六四
      號第一一二至一一三頁】；證人江耀彬【丙○○弟弟】於
      調查局詢問時坦承在臺中四信開立帳戶供巨庭建設公司推
      出的「陽光城市」辦理信用貸款及擔保貸款，惟不瞭解詳
      細貸款金額【詳臺灣臺中地方法院檢察署八十八年度他字
      第二七六四號第九三至九五頁】；證人范宗銘於調查局詢
      問時坦承其大舅子丙○○至我家表示其所開設巨庭建設公
      司需要資金周轉，需要求伊與妻子江鈺珍二人作為借款人
      ，其有同意擔任貸款之人頭戶及保證人，惟不瞭解詳細貸
      款金額【詳臺灣臺中地方法院檢察署八十八年度他字第二
      七六四號第一一五至一一七頁】，足認被告丙○○陳稱其
      確有向親友借用名義辦理相關貸款，並非虛構之詞。而陳
      貞如、陳昭如、何宗政、陳俊吉、柯燕春、賴東安、賴茂
      盛、吳驚娜、賴淑玲、潘朝勇、江耀彬、范宗銘、江鈺珍
      等人確有出借名義與被告丙○○，授權其向臺中四信辦理
      相關貸款，僅渠等對貸款的詳細情節不甚瞭解，自難謂被
      告丙○○有行使偽造私文書及偽造有價證券犯行，被告Ａ
      ○○依被告丙○○的指示，填寫借款申請書及本票，亦難
      謂有行使偽造私文書及偽造有價證券犯行。
    (三)證人寅○○雖於檢察官偵查時陳稱：伊並沒有借款，借款
      申請書的名字並非伊所簽名，印章也不是伊的，伊也沒有
      領過任何款項等語，然證人寅○○亦自陳：「在八十二、
      八十三年間曾向臺中四信借款，有一份授信借款申請書」
      ；「曾有朋友子○○【巨庭建設總經理】稱建屋後有餘屋
      ，要將房屋過戶於我名下，因我信用好，我有答應」；【
      詳臺灣臺中地方法院檢察署八十八年度他字第二七六四號
      偵查卷第四三至四五頁】；於本院審理時陳稱：「我當時
      曾經同意他以我的名義向臺中四信借款九百萬元」；「借
      款申請書及取款憑條是我蓋的章，但簽名不是我的。這部
      分我有同意，但錢是子○○拿去用或他們公司用的我不知
      道。他說他提供擔保品，因為法人不能向信用合作社借款
      ，所以用個人名義，我才答應幫他，至於利息錢要由子○
      ○負責，後來我有問子○○，他說錢已經還清，至於後來
      的借款我完全不知情。我還有提供辰○○、丑○○的名義
      給子○○也有經過他們同意」；「【提示八十三年七月九
      日臺中四信借款約定書】約定書是我簽名蓋章，丑○○、
      辰○○也是」【詳本院八十九年訴字第一五一九號刑事卷
      （一）第三二五至三二七頁】；「【他（指子○○）跟你
      借用名義辦信用貸款，你提供何文件給他辦理貸款】？是
      否包括身分證影本、印章？」應該有包括」；「【當時有
      無約定使用該文件的範圍】沒有約定」【詳本院九十三年
      度重訴字第一六四至一六五頁】，顯然證人寅○○確曾提
      供自己及父親辰○○、妻子丑○○與被告子○○，供被告
      子○○向臺中四信借款。雖證人寅○○陳稱僅同意被告子
      ○○以其與父親辰○○、妻子丑○○的名義，向臺中四信
      借款九百萬元，然綜觀證人寅○○於辦理借款時未明確約
      定提供文件之使用範圍，未即時索回印章，且未積極聞問
      被告子○○貸款之內容，復自稱被告子○○曾提及要將建
      屋後的餘屋過戶至其名下等情，證人寅○○極有可能概括
      授權被告子○○以其與、辰○○、丑○○的名義辦理巨庭
      建設公司的相關貸款，只是被告子○○必須確保相關本金
      、利息，巨庭建設公司都必須自理。而證人寅○○嗣否認
      授權被告子○○辦理第一次信用貸款九百萬元以外之其他
      貸款，容係因巨庭建設公司的分戶貸款發生繳息遲滯，證
      人寅○○為規避其擔任人頭戶所必須負擔之民事責任使然
      ，其證述自無從為被告子○○、Ａ○○不利之認定。
    (四)證人賴慧芬雖於調查局陳稱：伊係在臺中四信擔任助理員
      時，曾在臺中四信開設個人帳戶，主要是臺中四信會將薪
      水入帳，伊離開臺中四信後，因所剩餘額不多而未再予以
      使用，但伊均未將帳戶借予他人使用，亦無以個人或借用
      他人名義向臺中四信辦理貸款，卷附貸款申請書並非伊親
      自辦理及簽名用印，亦無臺中四信人員與伊辦理對保手續
      【詳臺灣臺中地方法院檢察署八十八年度他字第二七六四
      號偵查卷第一三一至一三二頁】，然其於本院審理時業已
      證稱：「【（提示第一次無擔保貸款一億八千元借款申請
      書內所附賴慧芬之借款申請書並交付閱覽）其上之簽名及
      用印是否為你所親為？】我印象中，我當時有同意林燕雪
      為借款人之保證人這一筆貸款，但是因為時間太久，我無
      法確定有否包括這一筆。借款申請書上的簽名用印，時間
      太久我雖然沒有印象，但是看起來很像是我親簽及親自用
      印」；「【（提示第二次無擔保貸款六億六千萬貸款之借
      款申請書並交付閱覽）其上之簽名用印是否為你親為？】
      簽名並非是我親簽，用印部分我看不出來」；「【你是否
      可以確認是否曾經授權他人以你名義申請前開貸款？】我
      真的沒有印象。但是有可能是子○○以電話跟我借用名義
      」；「【（提示土地及建築融資義務人及債務人變更之借
      款申請書並交付閱覽）其上賴慧芬的簽名用印是否為你親
      為？】這部分簽名不是我所親書，印章也並非我用印」；
      「【是否有借用名義給子○○申請前開貸款？】時間太久
      ，我無法確認有無授權。」；「【對於你於偵查中否認有
      授權子○○以你名義借款之情形有何意見？】我一開始就
      無法確認，只憑藉印象回答，覺得好像沒有，後來回家想
      想，有可能十年前的一通電話或是幾句話沒有多加思考就
      答應，掛掉電話，所以沒有印象」；「【（提示建築融資
      分批撥貸及借款申請書並交付閱覽）借款申請書上之簽名
      是否為你親簽？】該二份申請書均非是我親簽」；「【有
      無授權他人申辦前開貸款？】時間太久，沒有印象，情形
      與我剛才陳述相同」；「【（提示對保約定書並交付閱覽
      ）其上的簽名用印是否為你親為？】其上的簽名用印很像
      是我親為。」【詳本院九十三年度重訴字第二二五號刑事
      卷（五）第一一九、一二Ｏ頁】，顯然證人賴慧芬於偵查
      中僅係遺忘有無授權被告子○○的事情，依其上開所述，
      應有授權被告子○○以其名義辦理巨庭建設公司相關貸款
      ，是其於偵查中之證述，自無從為被告子○○、Ａ○○不
      利之認定。
    (五)證人地○○雖於調查局陳稱：伊曾在臺中四信開立活期儲
      蓄存款帳戶，該帳戶均由伊本人使用，伊從未以個人或他
      人名義向臺中四信借貸，卷附借款申請書之「地○○」簽
      名及印鑑章非伊本人所簽蓋，所載之「臺中市○○區○○
      路三二號之二」地址，伊從未設籍及居住過，亦未曾取得
      申貸之二千萬元【詳臺灣臺中地方法院檢察署八十八年度
      他字第二七六四號第一一九至一二Ｏ頁】；於檢察官偵查
      時陳稱：伊認識子○○，但並沒有同意子○○用伊的名義
      貸款【詳臺灣臺中地方法院檢察署八十八年度他字第二七
      六四號第二Ｏ九頁】，然其於本院審理時陳稱：「我有借
      名義給子○○一次向四信借款，也曾經一次到過四信去辦
      手續，至於是那一次我忘記了」；「【是否知道子○○以
      你名義向四信借款之金額用途如何？】知道是在彰化要蓋
      房子用的【詳本院九十三年度重訴字第二二五號刑事卷（
      二）第一九八頁】，顯然證人地○○自始即有迴避曾經出
      借名義與被告子○○的事實，況證人地○○出借名義與他
      人擔任借款人，即有可能因此而受到民事責任的牽累，自
      亦有為不實陳述之動機，本院綜觀其前後陳述並不一致，
      且有為不實陳述之可能性，認定無從以其陳述為被告子○
      ○、Ａ○○不利之認定。
    (六)證人酉○○雖於調查局陳稱：伊從未在臺中四信開設個人
      帳戶，也沒有以個人名義或他人名義向臺中四信辦理貸款
      及作為他人貸款之保證人。卷附借款申請書並非伊辦理及
      簽名用印，臺中四信人員也沒有找伊作對保手續【詳臺灣
      臺中地方法院檢察署八十八年度他字第二七六四號偵查卷
      第一二五至一二六頁】；然於本院審理陳稱：「【提示臺
      中四信約定書】簽名有點像，但不確定，印章不是我的，
      身分證影本是我的」【詳本院八十九年度訴字第一五一九
      號刑事卷（一）第二Ｏ七頁】；「我曾經應子○○之請求
      到過臺中四信去做過對保手續，但不曉得要貸款，也不知
      道要貸多少錢，子○○如何跟我講的我忘記了，至於時間
      我忘記了」【詳本院九十三年度重訴字第二二五號刑事卷
      （二）第一九八頁】，顯然證人酉○○自始即有迴避曾經
      應被告子○○之要求，到臺中四信辦理對保的事實，且證
      人酉○○為有社會歷練的成年人，既有到臺中四信辦理對
      保，又怎會不知所為何事，且證人酉○○陳稱忘記被告子
      ○○對其講述之內容，更係啟人疑竇。況證人地○○若出
      借名義與他人擔任借款人，即有可能因此而受到民事責任
      的牽累，自亦有為不實陳述之動機，本院綜觀其前後陳述
      並不一致，且有為不實陳述之可能性，認定無從以其陳述
      為被告子○○、Ａ○○不利之認定。
    (七)證人巳○○【原名程周龍】雖於調查局陳稱：伊從未曾在
      臺中四信開過任何帳戶，也沒有以個人名義及借用他人名
      義向臺四信辦理貸款。卷附借款申請書上之簽名及用印皆
      非伊所為，伊亦未辦過對保手續，該借款申請書上之簽名
      及印章係偽造的【詳臺灣臺中地方法院檢察署八十八年度
      他字第二七六四號第一二八至一二九頁】，然其於本院審
      理時證稱：「【（提示對保約定書並交付閱覽）其上簽名
      及用印是否有你本人親為？】是的。」；「【你是否有同
      意子○○以你名義申貸？】是由甲○○跟我講，我有同意
      借名亦給他申貸」；「【甲○○如何跟你說？】他跟我借
      名義貸款，至於貸款的名目如何我不知道。」；「【該次
      貸款是否與子○○有關？】應該是，當時子○○是我們公
      司的董事長。」；「【（提示第二次六億六千萬元借款申
      請書、建築融資分批撥貸及借款申請書、土地及建築融資
      義務人、債務人變更之借款申請書並交付閱覽）其上之簽
      名用印是否你本人親為？】不是」；「【有無授權何人申
      辦前開貸款？】沒有授權。」；「【當時對保的情形如何
      ？】甲○○當時有告訴我借用名義貸款的事情，我有同意
      ，同意後，甲○○有拿壹份文件給我看，我沒有細看，就
      簽名了」；「【當時如何約定貸款清償方式？】約定由甲
      ○○清償」；「【前開提示的借款申請書是否為你概括授
      權甲○○以你名義申辦貸款？】當時甲○○應該是借用我
      的名義給子○○使用，但是我與子○○不熟，所以不是很
      清楚。至於申辦的貸款內容我不確定」【詳本院九十三年
      度重訴字第二二五號刑事卷（五）第一二一至一二三頁】
      ，顯然證人巳○○僅係不確認其出借名義與甲○○，究係
      辦理何種貸款，且依證人巳○○並未追問甲○○貸款內容
      觀之，適足以令人相信證人巳○○係概括授權甲○○辦理
      巨庭建設公司相關貸款，此與被告子○○陳稱其係透過甲
      ○○向證人巳○○借用名義辦理借款相符。而證人巳○○
      之前否認授權被告子○○辦理巨庭建設公司相關貸款，容
      係擔心巨庭建設公司的貸款發生繳息遲滯，擔心自己受到
      民事責任之牽累使然，其之前證述自無從為被告子○○、
      Ａ○○不利之認定。
    (八)此外，本院復查無其他積極證據足資證明被告子○○、Ａ
      ○○有何公訴人所指之行使偽造私文書及偽造有價證券行
      為，核屬不能證明被告子○○、Ａ○○有此部分之犯罪行
      為，然公訴意旨認此部分與上開有罪部分有牽連犯裁判上
      一罪關係，本院爰不另為無罪之諭知，附此說明。
貳、公訴不受理部分：
一、公訴意旨略以：（一）被告丙○○為巨庭建設公司的負責人
    ，緣富比帝建設公司於八十一年間，以彰化縣彰化市○○○
    段牛稠子小段第一五Ｏ號等土地建築個案，向臺中四信營業
    部辦理土地擔保貸款三億二千萬元，因公司營運不善財務周
    轉不靈而倒閉，造成臺中四信的呆帳，且遭到中央存保公司
    於金融檢查時提出糾正。八十三年間，辛○○、梁水盛、Ｄ
    ○○、子○○及壬○○等人為解決前述呆帳，乃由梁水盛與
    子○○遊說被告丙○○，以「陽光城市」建築案，承接前述
    建案及債務，且為規避信用合作社法第三十七條準用銀行法
    第三十三條之三條規定，經主管機關財政部八十三年六月十
    四日台財融第八三一九八二六六七號函規定：信用合作社對
    同一人或同一關係人之授信限額，對同一營利法人之授信總
    餘額最高以一億六千萬元為限，其中無擔保授信總餘額以三
    千萬元為限及臺中四信八十一年一月十六日，八十一年度第
    一次社務會議所為決議：該信用合作社對每一社員之授信總
    額最高以八千萬元為限，無擔保授信總額最高以二千萬元為
    限，及對總經理及理事主席等審核無擔保授信放款最高一千
    萬元之權限及金檢單位查核，並於八十三年七月間，由梁水
    盛、辛○○、Ｄ○○、子○○等人共同於臺中四信總經理辦
    公室協議，由被告丙○○、子○○分別提供人頭，加入臺中
    四信為社員後，以對自然人社員放款之方式分散貸款，再集
    中匯入被告丙○○之帳戶，由被告丙○○轉供巨庭建設公司
    買上開土地, 並承接富比帝建設公司上開建築個案，並由臺
    中四信復興分社經理壬○○辦理相關貸款事宜。謀議既定，
    遂由被告丙○○提供賴茂盛、潘朝勇、柯燕春、陳俊吉、賴
    東安、陳昭如、陳貞如、吳驚娜、何宗政、賴淑玲及子○○
    提供寅○○、丑○○、辰○○、宇○○、戌○○、亥○○、
    天○○、玄○○、黃○○○、賴慧芬等二十個人頭戶，擔任
    貸款人及相互為連帶保證人，並指定臺中四信復興分社辦理
    無擔保放款每戶九百萬元，合計一億八千萬元與被告丙○○
    ，作為前述建案之前置周轉金。臺中四信復興分社授信放款
    經辦人員癸○○、申○○及午○○明知前述借款人均為巨庭
    建設公司之人頭，且未提供任何擔保品可資確保債權，借款
    人在臺中四信並無任何往來實績，其中人頭宇○○尚為拒絕
    往來戶，且借款實際交由子○○與被告丙○○合夥之巨庭建
    設公司集中使用，迴避前揭信用合作社法第三十七條準用銀
    行法第三十三條之三條規定，及財政部八十三年六月十四日
    台財融第八三一九八二六六七號函規定信用合作社對同一人
    或同一關係人之授信限額等規定，而皆未實際對借款人進行
    徵信工作，其中癸○○亦未實際對借款人賴慧芬為對保，而
    分別於業務上應登載之借款約定書之對保人欄及徵信報告中
    填載不實之對保、徵信紀錄，層轉知情之壬○○、梁水盛、
    辛○○，於八十三年七月十九日至同年九月三十日共核貸無
    擔保貸款一億八千萬元，並分別於貸放日當日即將款項全數
    匯入被告丙○○臺中四信復興分社第Ｚ000000000
    0號帳戶內，致生損害於臺中四信。（二）八十四年間，「
    陽光城市」土地過戶後，被告丙○○依約復於臺中四信召開
    理事會時，親赴理事會提出土地擔保貸款及建築融資六億六
    千萬元之需求，經臺中四信理事會同意後，由當時總經理丁
    ○○指示臺中四信復興分社經理壬○○依前述方式，由知情
    之臺中四信復興分社授信放款經辦申○○及午○○配合辦理
    土地擔保貸款三億元，由申○○製作建築融資報告書層轉壬
    ○○、Ｄ○○、辛○○等人核定後，交由放款審議委員會由
    辛○○、己○○、丁○○等人審議通過，遂由被告丙○○提
    供知情之陳貞如、陳昭如、賴東安、賴茂盛、吳驚娜、何宗
    政、潘朝勇、賴淑玲、柯燕春、陳俊吉及子○○所提供之不
    知情之賴慧芬、酉○○、林俊宏、程周龍、寅○○、丑○○
    、吳英傑、地○○等十八個人頭戶，並推由被告丙○○自行
    偽刻上開不知情之柯燕春等十人之印章，委由與其有犯意聯
    絡之Ａ○○之以每人二千萬元額度，於八十四年二月二十一
    日盜蓋上開十八人之印章而填載貸款申請書，向台中四信提
    出貸款申請，而連續行使偽造私文書，足生損害於丑○○等
    人；並冒用上開十八人名義簽發借款本票，而偽造有價證券
    ，辦理無擔保信用貸款【建築融資】計三億六千萬元，惟言
    明須以建築進度辦理撥款，並須先償還前述信用貸款一億八
    千萬元，期間因土地移轉與陳貞如，再於八十四年九月二十
    五日，變更借款人明義，而使用知情之陳貞如、陳昭如、賴
    東安、江耀彬、吳驚娜、賴淑玲、何宗政、江鈺珍及冒用不
    知情之柯燕春、陳俊吉、子○○所提供之不知情之賴慧芬、
    酉○○、林俊宏、程周龍、寅○○、丑○○、吳英傑、地○
    ○等十八人名義填載借款申請書，向臺中四信申請變更借款
    人名義，而行使偽造私文書。臺中四信復興分社承辦人申○
    ○、午○○，均未實際為對保，徵信承辦人卯○○亦未實際
    對借款人為徵信，竟於本票對保人欄蓋章表示有對保之行為
    及徵信報告上填載不實之徵信紀錄，而將不實事項填載於業
    務上登載之文書，並層轉壬○○、丁○○、辛○○核貸。另
    八十三年度中央存保公司年度金融檢查對本案提出糾正後，
    臺中四信於八十四年六月間改派宙○○擔任復興分社經理以
    整頓金檢缺失，惟宙○○明知該筆貸款已是違法放貸，竟於
    八十四年六月開始以其職權繼續將二億元之建築融資分批核
    放【該建築融資於壬○○任內已核放一億六千萬元】，致生
    損害於臺中四信。（三）復於八十五年七月間建物完工後，
    因銷售情形不佳，被告丙○○等人除以約六成之成交房屋向
    臺中四信辦理分戶貸款五億餘元，因不足償還前述貸款，被
    告丙○○復指示Ａ○○填具人頭之借款申請書及本票，並提
    供偽刻之印章予以偽簽冒蓋後交予知情之經辦午○○，在未
    經實質徵信作業下循前例利用陳貞如、范宗銘、江鈺珍、賴
    東安、吳驚娜、寅○○、江耀彬、丑○○等八名人頭以房屋
    所有人名義辦理分戶貸款，即於八十五年七月間核撥一億三
    千四百八十三萬元入各人頭帳戶中，當日亦全數轉至前述被
    告丙○○之帳戶中以償還建築融資貨款本利等，使得被告丙
    ○○前述陸續貨款債務轉嫁到人頭上，致生損害於丑○○等
    人及台中四信。核計被告丙○○等與臺中四信辛○○等內部
    人員共謀以人頭分散貸款，再轉入被告丙○○臺中四信復興
    分社第Ｚ0000000000號帳戶集中使用，並以借新
    還舊之方式進行不法貸放金額高達九億七千四百八十三萬元
    ，因認被告丙○○涉犯刑法第三百四十二條背信罪嫌、第二
    百十六條行使第二百十條之偽造私文書罪嫌、第二百零一條
    第一項、第二項之偽造有價證券罪嫌。
二、按被告死亡者，應諭知不受理之判決，刑事訴訟法第三百零
    三條第五款定有明文。
三、經查，本件被告丙○○業於九十四年十二月八日因車禍死亡
    ，此有臺中市北屯區戶政事務所九十五年四月七日中市北屯
    戶字第Ｚ○○○○○○○○○號函附之戶籍謄本、死亡登記
    申請書、臺灣臺中地方法院檢察署相驗屍體證明書附卷可稽
    【詳本院九十三年度重訴字第二二五號刑事卷（五）第一四
    六頁】。依照上開說明，爰不經言詞辯論，逕為不受理之判
    決。
、併案意旨【八十九年度偵字第二Ｏ五二二號】略以：共同被
    告庚○○為萬家村建設公司的負責人、被告丙○○係萬家村
    建設公司的總經理，共同被告王素娟為庚○○之妻，並為萬
    家村建設公司的監察人。萬家村建設公司於八十二年間，在
    南投縣中寮鄉興建房屋出售，於同年底被告庚○○之胞弟李
    忠訓欲拆夥、退股，萬家村建設公司急需支付退股金一億元
    與李忠訓，乃於八十三年元月間，經由臺中四信復興分社經
    辦人即被告癸○○及被告丙○○的引介，與臺中四信總經理
    即共同被告梁水盛協議，同意由臺中四信提供無擔保信用貸
    款及不動產擔保貸款融資二億二千萬元與萬家村建設公司。
    共同被告庚○○提供萬家村建設公司所有，登記於王偉國名
    下之南投縣中寮鄉○○○段第二一六地號土地，為臺中四信
    設定第二順位抵押權【第一順位由第一商業銀行股份有限公
    司草屯分行（下稱第一銀行草屯分行）設定三億七千一百萬
    元，核貸三億零九百萬元】。但為規避信用合作社法第三十
    七條準用銀行法第三十三條之三規定、財政部於八十三年六
    月十四日，以（八三）臺財融第八三一九八二六六七號函、
    臺中四信八十一年一月十六日八十一年度第一次社務會議決
    議、臺中四信授信權責劃分辦法等規定，被告辛○○、梁水
    盛、Ｄ○○、壬○○、癸○○、午○○、申○○、庚○○、
    王素娟、丙○○即共同基於意圖萬家村建設公司不法利益及
    損害臺中四信利益及明知為不實之事項，而登載於其業務上
    作成之文書之犯意聯絡，先由共同被告庚○○、王素娟提供
    親友王邦福、王戴玉美、王偉國、王宏文、及員工丙○○、
    文崑崙、蔡清惠、劉原宏及蔡素珍等九人名義，及以不知情
    之張金賜名義，加入臺中四信成為社員，並交付印鑑章或由
    萬家村建設公司代為刻製印章，赴臺中四信復興分社辦理對
    保手續，再由庚○○、王素娟以上開人頭名義於八十三年一
    月二十一日辦理入社，於同年一月二十七日辦理借款申請，
    而偽造張金賜名義之借款申請書提出申請，足以生損害於張
    金賜。再者，臺中四信復興分社授信經辦人癸○○、申○○
    及午○○明知前述借款人均為萬家村建設公司之人頭，且借
    款人未提供任何擔保品可資確保債權，借款人在臺中四信並
    無往來實績，及借款實際交由庚○○經營之萬家村建設公司
    集中使用，與前揭信用合作社法第三十七條準用銀行法第三
    十三條之三、財政部於八十三年六月十四日，以（八三）臺
    財融第八三一九八二六六七號函之規定並不相符，而皆未實
    際對借款人進行徵信工作，即分別於業務上登載之徵信報告
    中填載不實之徵信紀錄，層轉知情之壬○○、梁水盛、辛○
    ○，足以生損害於臺中四信徵信、核貸之正確性，並於次日
    即同年一月二十八日以分散借款、集中使用方式，完成核貸
    無擔保信用貸款每人一千萬元，共計一億元之營建週轉金【
    下稱第一次營建週轉金】，致生損害於臺中四信財產。上開
    款項由萬家村建設公司使用於償還上述第一銀行草屯分行的
    貸款及案外人李忠訓之退股金。八十四年四月間，庚○○、
    王素娟續以庚○○本人及不知情之謝東元、王戴玉美、王偉
    國及王靜純等五人作為人頭，以南投縣中寮鄉○○○段第二
    一六地號土地作為擔保，再向臺中四信申辦二億一千萬元之
    購買土地及建築融資貸款，而冒用謝東元、王戴玉美、王偉
    國、王靜純名義填載貸款申請書，其中之用印部分均自行為
    之，向臺中四信提出貸款申請，而連續行使偽造私文書，足
    以生損害於謝東元、王戴玉美、王偉國、王靜純等人；並冒
    用謝東元、王戴玉美、王偉國、王靜純名義簽發借款本票，
    而偽造有價證券，提出於臺中四信復興分社。庚○○、王素
    娟、丙○○、辛○○、丁○○、Ｄ○○、壬○○、癸○○、
    午○○、申○○即共同基於意圖萬家村建設公司不法利益及
    損害臺中四信利益及明知為不實之事項，而登載於其業務上
    作成之文書之犯意聯絡，由經辦人癸○○、申○○等人未盡
    善良告知義務，草率與上開名義人辦理第一次約定書對保手
    續後，皆未實際對借款人進行徵信工作，即分別於業務上登
    載之徵信報告中填載不實之徵信紀錄，層轉知情之壬○○、
    Ｄ○○、丁○○、辛○○等人，足以生損害於臺中四信徵信
    、核貸之正確性，再依實際工程進度陸續核撥貸放一億八千
    一百七十萬元【下稱第二次建築融資貸款】，由各人頭戶轉
    匯入萬家村建設公司，臺中四信復興分社活期儲蓄帳號Ｏ七
    六七九九號帳戶及丙○○臺中四信復興分社活期儲蓄帳號Ｏ
    七六八Ｏ六號帳戶內，由萬家村建設公司提用及由萬家村建
    設公司臺中四信活期儲蓄帳號Ｏ七六七九九帳戶轉帳繳交貸
    款利息用，致生損害於臺中四信財產，因認被告丙○○亦涉
    刑法第三百四十二條第一項之背信罪等罪。惟查，本案被告
    丙○○業因死亡而經本院諭知公訴不受理之判決，併案部分
    即難認與本案有何裁判上一罪關係，併案部分復未據檢察官
    提起公訴，本院無從併予審理，應退回檢察官為適法之處理
    ，附此說明。
據上論斷，應依刑事訴訟法第二百九十九條第一項前段、第三百
零一條第一項、第三百零三條第五款、第三百零七條，刑法第二
條第一項前段、（九十五年七月一日修正施行前）刑法第二十八
條、第三十一條第一項、第五十六條、第二百十六條、第二百十
五條、第三百四十二條第一項、第五十五條後段，罰金罰鍰提高
標準條例第一條前段，判決如主文。
中    華    民    國    95    年    7     月    7     日
                  刑事第九庭  審判長法  官  陳  得  利
                                    法  官  余  德  正
                                    法  官  何  世  全
上正本證明與原本無異。
如不服本判決，應於送達後十日內向本院提出上訴狀（須附繕
本），上訴於臺灣高等法院臺中分院。
                                    書記官  鐘  麗  芳
中    華    民    國    95    年    7     月    7     日
附錄本案論罪科刑法條全文：
刑法第二百十六條
行使第二百十條至第二百十五條之文書者，依偽造、變造文書或
登載不實事項或使登載不實事項之規定處斷。
刑法第二百十五條
從事業務之人，明知為不實之事項，而登載於其業務上作成之文
書，足以生損害於公眾或他人者，處三年以下有期徒刑、拘役或
五百元以下罰金。
刑法第三百四十二條
為他人處理事務，意圖為自己或第三人不法之利益，或損害本人
之利益，而為違背其任務之行為，致生損害於本人之財產或其他
利益者，處五年以下有期徒刑，拘役或科或併科一千元以下罰金
。
【佳作建設公司案】
附表壹之一
■臺中四信龜仔港貸款案貸款明細表（單位：萬元）
┌────┬──────┬──────┬────┬───┬───┬─────┐
│貸款日期│   貸款人   │   擔保物   │貸款種類│設定金│貸款金│   備註   │
│        │            │            │        │額($) │額($) │          │
├────┼──────┼──────┼────┼───┼───┼─────┤
│81.03.31│唐志恆、張耀│台縣六甲龜仔│擔保貸款│16.800│10.000│每坪4萬元 │
│        │燊、郭俊瓏、│港68，68-16 │        │      │      │設定(土地 │
│        │黃奮生、李傑│，68-17，68-│        │      │      │估價:陳雲 │
│        │、朱海騰等六│72，75等五筆│        │      │      │昌)       │
│        │人          │地號        │        │      │      │          │
├────┼──────┼──────┼────┼───┼───┼─────┤
│81.03.31│唐志恆、張耀│無          │信用貸款│      │4.000 │          │
│        │燊、郭俊瓏、│            │        │      │      │          │
│        │黃奮生、李傑│            │        │      │      │          │
│        │、朱海騰等六│            │        │      │      │          │
│        │人          │            │        │      │      │          │
├────┼──────┼──────┼────┼───┼───┼─────┤
│81.04.23│唐志恆、張耀│台縣六甲龜仔│擔保貸款│      │10.000│每坪4萬元 │
│        │燊、郭俊瓏、│港68，68-16 │        │      │      │設定，本件│
│        │黃奮生、李傑│，68-17，68-│        │      │      │係義務人變│
│        │、朱海騰等六│72，75等五筆│        │      │      │更        │
│        │人          │地號        │        │      │      │          │
├────┼──────┼──────┼────┼───┼───┼─────┤
│81.07.28│唐志恆、張耀│前土地再追加│追加擔保│7.200 │5.900 │每坪6萬元 │
│        │燊、郭俊瓏、│68-88地號等 │貸款    │      │      │設定(土地 │
│        │黃奮生、李傑│十九筆土地計│        │      │      │估價:陳雲 │
│        │、朱海騰、林│24筆        │        │      │      │昌)       │
│        │庚申、潘慶茹│            │        │      │      │          │
│        │等八人      │            │        │      │      │          │
├────┼──────┼──────┼────┼───┼───┼─────┤
│81.11.10│唐志恆、張耀│再追加68-100│追加擔保│7.200 │6.000 │每坪7.8萬 │
│        │燊、郭俊瓏、│等十筆土地共│貸款    │      │      │元設定(土 │
│        │黃奮生、李傑│三十四筆    │        │      │      │地估價:陳 │
│        │、朱海騰、林│            │        │      │      │雲昌)     │
│        │庚申、潘慶茹│            │        │      │      │          │
│        │等八人      │            │        │      │      │          │
├────┼──────┼──────┼────┼───┼───┼─────┤
│        │            │            │        │ 合計 │25.900│          │
├────┼──────┼──────┼────┼───┼───┼─────┤
│83.4.26 │林庚申、潘慶│前述土地整地│擔保貸款│11.400│9.416 │每坪9萬元 │
│        │茹、潘陳嫦娥│分割及合併( │        │      │(7.800│設定(土地 │
│        │、林趙菜日、│龜仔港68-274│        │      │)     │估價:賴明 │
│        │林文華等五人│等共一○五筆│        │      │      │海)       │
│        │            │)           │        │      │      │          │
├────┼──────┼──────┼────┼───┼───┼─────┤
│85.01.08│佳作公司及林│七十五棟房屋│分戶貸款│      │24.670│86.1以上逾│
│        │慧等房屋所有│            │        │      │      │期項目皆轉│
│        │人          │            │        │      │      │列催收款項│
└────┴──────┴──────┴────┴───┴───┴─────┘
附表壹之二【人頭戶部分】：
┌───┬────┬──┬─┬──────┬───┬────────────┐
│人頭戶│與未○○│借款│房│有無親自辦理│利息由│     其      他         │
│      │之關係  │金額│屋│手續、對保  │誰支付│                        │
│      │        │    │數│            │      │                        │
├───┼────┼──┼─┼──────┼───┼────────────┤
│ 林慧 │未○○之│810 │3 │有。        │稱不記│                        │
│      │妻      │    │  │有同意。    │得。  │                        │
│      │        │    │  │            │      │                        │
├───┼────┼──┼─┼──────┼───┼────────────┤
│林斌福│名義上股│590 │2 │            │      │◎八十三年之綜合所得:   │
│      │東      │    │  │有同意。    │      │243000元。              │
│      │        │    │  │            │      │◎八十四年之綜合所得:   │
│      │        │    │  │            │      │286000元。              │
├───┼────┼──┼─┼──────┼───┼────────────┤
│張惠美│佳作公司│590 │2 │有同意。    │沒有提│                        │
│      │的會計  │    │  │但有要求要再│到。  │                        │
│      │        │    │  │過戶回去。  │      │                        │
├───┼────┼──┼─┼──────┼───┼────────────┤
│沈春灶│張惠美之│590 │2 │由太太張惠美│不清楚│                        │
│      │先生    │    │  │在處理      │。    │                        │
│      │        │    │  │            │      │                        │
├───┼────┼──┼─┼──────┼───┼────────────┤
│陳榮信│佳作公司│840 │2 │有親簽。    │      │有積欠工資。            │
│      │工地主任│    │  │            │      │                        │
│      │        │    │  │            │      │                        │
│      │        │    │  │            │      │◎八十三年之綜合所得：  │
│      │        │    │  │            │      │284208元。              │
│      │        │    │  │            │      │◎八十四年之綜合所得：  │
│      │        │    │  │            │      │411913元。              │
├───┼────┼──┼─┼──────┼───┼────────────┤
│羅金珠│陳榮信之│590 │2 │有同意。    │      │◎八十三年之綜合所得：  │
│      │妻      │    │  │有親簽。    │      │589090元。              │
│      │        │    │  │            │      │◎八十四年之綜合所得：  │
│      │        │    │  │            │      │593793元。              │
├───┼────┼──┼─┼──────┼───┼────────────┤
│馮秀娥│佳作公司│420 │1 │有親簽。    │沒有提│公司積欠薪資。          │
│      │的職員  │    │  │            │到。  │                        │
│      │        │    │  │            │      │                        │
│      │        │    │  │            │      │                        │
│      │        │    │  │            │      │                        │
│      │        │    │  │            │      │                        │
│      │        │    │  │            │      │                        │
│      │        │    │  │            │      │◎八十三年之綜合所得：  │
│      │        │    │  │            │      │100800元。              │
│      │        │    │  │            │      │◎八十四年之綜合所得：  │
│      │        │    │  │            │      │350904元。              │
├───┼────┼──┼─┼──────┼───┼────────────┤
│顏銀鋒│佳作公司│420 │1 │有同意。    │      │公司積欠工程款。        │
│      │的包商  │    │  │有親簽。    │      │                        │
│      │        │    │  │            │      │                        │
│      │        │    │  │            │      │                        │
│      │        │    │  │            │      │◎八十三年之綜合所得：  │
│      │        │    │  │            │      │285000元。              │
├───┼────┼──┼─┼──────┼───┼────────────┤
│馮慶文│佳作公司│840 │2 │有同意。    │      │公司積欠工程款。        │
│      │的包商  │    │  │有親簽。    │      │                        │
│      │        │    │  │            │      │                        │
│      │        │    │  │            │      │                        │
│      │        │    │  │            │      │◎八十三年之綜合所得：  │
│      │        │    │  │            │      │9811元。                │
│      │        │    │  │            │      │◎八十四年之綜合所得：  │
│      │        │    │  │            │      │4139元。                │
├───┼────┼──┼─┼──────┼───┼────────────┤
│廖文良│做工    │590 │2 │有同意。    │不用繳│有欠工資。              │
│      │        │    │  │            │。    │                        │
│      │        │    │  │            │      │                        │
│      │        │    │  │            │      │◎八十三、八十四無所得  │
│      │        │    │  │            │      │資料。                  │
│      │        │    │  │            │      │◎有退票紀錄。          │
├───┼────┼──┼─┼──────┼───┼────────────┤
│許煥交│        │590 │2 │            │      │                        │
│      │        │    │  │            │      │                        │
│      │        │    │  │            │      │                        │
├───┼────┼──┼─┼──────┼───┼────────────┤
│邱世昌│馮秀娥的│590 │2 │有親簽。    │      │◎八十三、八十四無所得  │
│      │朋友    │    │  │            │      │資料。                  │
│      │        │    │  │            │      │◎有退票紀錄。          │
├───┼────┼──┼─┼──────┼───┼────────────┤
│楊德一│佳作公司│590 │2 │有同意。    │      │公司積欠工資。          │
│      │做粗工  │    │  │            │      │                        │
│      │        │    │  │            │      │                        │
│      │        │    │  │            │      │◎八十三年之綜合所得：  │
│      │        │    │  │            │      │183833元。              │
│      │        │    │  │            │      │◎八十四年之綜合所得：  │
│      │        │    │  │            │      │150367元。              │
├───┼────┼──┼─┼──────┼───┼────────────┤
│楊才奇│佳作公司│590 │2 │有同意。    │有說貸│◎八十三年之綜合所得：  │
│      │股東    │    │  │部分有親簽。│款利息│489964元。              │
│      │        │    │  │            │由公司│◎八十四年之綜合所得：  │
│      │        │    │  │            │支付。│840800元。              │
│      │        │    │  │            │      │                        │
├───┼────┼──┼─┼──────┼───┼────────────┤
│林素琴│楊才奇之│590 │2 │部分有親簽。│沒有提│◎八十三年之綜合所得：  │
│      │妻      │    │  │            │到。  │155000元。              │
│      │        │    │  │            │      │◎八十四年之綜合所得：  │
│      │        │    │  │            │      │41000元。               │
└───┴────┴──┴─┴──────┴───┴────────────┘
【唐京建設公司案】
附表貳
┌────┬────┬───┬───┬──┬────┐
│貸 款 人│核貸種類│核貸日│償還日│金額│保 證 人│
├────┼────┼───┼───┼──┼────┤
│Ｂ○○  │信用貸款│831101│6個月 │2000│簡拔猷  │
│        │        │      │      │    │施碧玲  │
│        │        │      │      │    │鄭長德  │
│        │        │      │      │    │陳秋琳  │
│        │        │      │      │    │劉源興  │
├────┼────┼───┼───┼──┼────┤
│簡拔猷  │擔保貸款│830516│12個月│2500│鄭長德  │
│        │        │      │      │    │劉源興  │
│        │        │      │      │    │施碧玲  │
│        │        │      │      │    │陳秋琳  │
│        │        │      │      │    │Ｂ○○  │
├────┼────┼───┼───┼──┼────┤
│簡拔猷  │信用貸款│830517│6個月 │860 │鄭長德  │
│        │        │      │      │    │劉源興  │
│        │        │      │      │    │施碧玲  │
│        │        │      │      │    │陳秋琳  │
│        │        │      │      │    │Ｂ○○  │
├────┼────┼───┼───┼──┼────┤
│簡拔猷  │信用貸款│830523│6個月 │1080│鄭長德  │
│        │        │      │      │    │劉源興  │
│        │        │      │      │    │施碧玲  │
│        │        │      │      │    │陳秋琳  │
│        │        │      │      │    │Ｂ○○  │
├────┼────┼───┼───┼──┼────┤
│簡拔猷  │信用貸款│830523│6個月 │60  │鄭長德  │
│        │        │      │      │    │劉源興  │
│        │        │      │      │    │施碧玲  │
│        │        │      │      │    │陳秋琳  │
│        │        │      │      │    │Ｂ○○  │
├────┼────┼───┼───┼──┼────┤
│簡拔猷  │信用貸款│831210│6個月 │860 │鄭長德  │
│        │        │      │      │    │劉源興  │
│        │        │      │      │    │施碧玲  │
│        │        │      │      │    │陳秋琳  │
│        │        │      │      │    │Ｂ○○  │
├────┼────┼───┼───┼──┼────┤
│簡拔猷  │信用貸款│830523│6個月 │1080│鄭長德  │
│        │        │      │      │    │劉源興  │
│        │        │      │      │    │施碧玲  │
│        │        │      │      │    │陳秋琳  │
│        │        │      │      │    │Ｂ○○  │
├────┼────┼───┼───┼──┼────┤
│簡拔猷  │信用貸款│830523│6個月 │60  │鄭長德  │
│        │        │      │      │    │劉源興  │
│        │        │      │      │    │施碧玲  │
│        │        │      │      │    │陳秋琳  │
│        │        │      │      │    │Ｂ○○  │
├────┼────┼───┼───┼──┼────┤
│施碧玲  │擔保貸款│830516│12個月│2500│鄭長德  │
│        │        │      │      │    │劉源興  │
│        │        │      │      │    │簡拔猷  │
│        │        │      │      │    │陳秋琳  │
│        │        │      │      │    │Ｂ○○  │
├────┼────┼───┼───┼──┼────┤
│施碧玲  │信用貸款│830517│6個月 │400 │鄭長德  │
│        │        │      │      │    │劉源興  │
│        │        │      │      │    │簡拔猷  │
│        │        │      │      │    │陳秋琳  │
│        │        │      │      │    │Ｂ○○  │
├────┼────┼───┼───┼──┼────┤
│施碧玲  │信用貸款│830517│6個月 │1600│鄭長德  │
│        │        │      │      │    │劉源興  │
│        │        │      │      │    │簡拔猷  │
│        │        │      │      │    │陳秋琳  │
│        │        │      │      │    │Ｂ○○  │
├────┼────┼───┼───┼──┼────┤
│施碧玲  │信用貸款│831210│6個月 │1600│鄭長德  │
│        │        │      │      │    │劉源興  │
│        │        │      │      │    │簡拔猷  │
│        │        │      │      │    │陳秋琳  │
│        │        │      │      │    │Ｂ○○  │
├────┼────┼───┼───┼──┼────┤
│施碧玲  │信用貸款│831210│6個月 │400 │鄭長德  │
│        │        │      │      │    │劉源興  │
│        │        │      │      │    │簡拔猷  │
│        │        │      │      │    │陳秋琳  │
│        │        │      │      │    │Ｂ○○  │
├────┼────┼───┼───┼──┼────┤
│鄭秀華  │信用貸款│830516│6個月 │950 │連國榮  │
│        │        │      │      │    │Ｂ○○  │
│        │        │      │      │    │鄭長德  │
├────┼────┼───┼───┼──┼────┤
│連國榮  │信用貸款│830516│6個月 │950 │Ｂ○○  │
│        │        │      │      │    │鄭長德  │
│        │        │      │      │    │鄭秀爵  │
├────┼────┼───┼───┼──┼────┤
│鄭長德  │擔保貸款│830516│12個月│2600│簡拔猷  │
│        │        │      │      │    │施碧玲  │
│        │        │      │      │    │陳秋琳  │
│        │        │      │      │    │劉源興  │
│        │        │      │      │    │Ｂ○○  │
├────┼────┼───┼───┼──┼────┤
│鄭長德  │信用貸款│830715│6個月 │240 │施碧玲  │
│        │        │      │      │    │簡拔猷  │
│        │        │      │      │    │陳秋琳  │
│        │        │      │      │    │劉源興  │
│        │        │      │      │    │Ｂ○○  │
├────┼────┼───┼───┼──┼────┤
│鄭長德  │信用貸款│830907│6個月 │900 │施碧玲  │
│        │        │      │      │    │簡拔猷  │
│        │        │      │      │    │陳秋琳  │
│        │        │      │      │    │劉源興  │
│        │        │      │      │    │Ｂ○○  │
├────┼────┼───┼───┼──┼────┤
│鄭長德  │信用貸款│830907│6個月 │860 │施碧玲  │
│        │        │      │      │    │簡拔猷  │
│        │        │      │      │    │陳秋琳  │
│        │        │      │      │    │劉源興  │
│        │        │      │      │    │Ｂ○○  │
├────┼────┼───┼───┼──┼────┤
│劉源興  │信用貸款│830517│6個月 │2000│施碧玲  │
│        │        │      │      │    │簡拔猷  │
│        │        │      │      │    │陳秋琳  │
│        │        │      │      │    │Ｂ○○  │
│        │        │      │      │    │鄭長德  │
├────┼────┼───┼───┼──┼────┤
│劉源興  │信用貸款│831210│6個月 │2000│施碧玲  │
│        │        │      │      │    │簡拔猷  │
│        │        │      │      │    │陳秋琳  │
│        │        │      │      │    │Ｂ○○  │
│        │        │      │      │    │鄭長德  │
├────┼────┼───┼───┼──┼────┤
│石松年  │信用貸款│830503│6個月 │1020│Ｂ○○  │
│        │        │      │      │    │鄭長德  │
│        │        │      │      │    │劉源興  │
│        │        │      │      │    │簡拔猷  │
│        │        │      │      │    │施碧玲  │
│        │        │      │      │    │陳秋琳  │
├────┼────┼───┼───┼──┼────┤
│石松年  │信用貸款│830523│6個月 │980 │Ｂ○○  │
│        │        │      │      │    │鄭長德  │
│        │        │      │      │    │劉源興  │
│        │        │      │      │    │簡拔猷  │
│        │        │      │      │    │施碧玲  │
│        │        │      │      │    │陳秋琳  │
├────┼────┼───┼───┼──┼────┤
│石松年  │信用貸款│831210│6個月 │1020│Ｂ○○  │
│        │        │      │      │    │鄭長德  │
│        │        │      │      │    │劉源興  │
│        │        │      │      │    │簡拔猷  │
│        │        │      │      │    │施碧玲  │
│        │        │      │      │    │陳秋琳  │
├────┼────┼───┼───┼──┼────┤
│石松年  │信用貸款│831210│6個月 │980 │Ｂ○○  │
│        │        │      │      │    │鄭長德  │
│        │        │      │      │    │劉源興  │
│        │        │      │      │    │簡拔猷  │
│        │        │      │      │    │施碧玲  │
│        │        │      │      │    │陳秋琳  │
├────┼────┼───┼───┼──┼────┤
│朱歷忠  │信用貸款│830523│6個月 │100 │Ｂ○○  │
│        │        │      │      │    │鄭長德  │
│        │        │      │      │    │劉源興  │
│        │        │      │      │    │簡拔猷  │
│        │        │      │      │    │施碧玲  │
│        │        │      │      │    │陳秋琳  │
├────┼────┼───┼───┼──┼────┤
│朱歷忠  │信用貸款│830616│6個月 │820 │Ｂ○○  │
│        │        │      │      │    │鄭長德  │
│        │        │      │      │    │劉源興  │
│        │        │      │      │    │簡拔猷  │
│        │        │      │      │    │施碧玲  │
│        │        │      │      │    │陳秋琳  │
├────┼────┼───┼───┼──┼────┤
│朱歷忠  │信用貸款│830616│6個月 │1080│Ｂ○○  │
│        │        │      │      │    │鄭長德  │
│        │        │      │      │    │劉源興  │
│        │        │      │      │    │簡拔猷  │
│        │        │      │      │    │施碧玲  │
│        │        │      │      │    │陳秋琳  │
├────┼────┼───┼───┼──┼────┤
│朱歷忠  │信用貸款│831210│6個月 │100 │Ｂ○○  │
│        │        │      │      │    │鄭長德  │
│        │        │      │      │    │劉源興  │
│        │        │      │      │    │簡拔猷  │
│        │        │      │      │    │施碧玲  │
│        │        │      │      │    │陳秋琳  │
├────┼────┼───┼───┼──┼────┤
│林國泰  │信用貸款│830616│6個月 │260 │Ｂ○○  │
│        │        │      │      │    │鄭長德  │
│        │        │      │      │    │劉源興  │
│        │        │      │      │    │簡拔猷  │
│        │        │      │      │    │施碧玲  │
│        │        │      │      │    │陳秋琳  │
├────┼────┼───┼───┼──┼────┤
│林國泰  │信用貸款│830715│6個月 │1800│Ｂ○○  │
│        │        │      │      │    │鄭長德  │
│        │        │      │      │    │劉源興  │
│        │        │      │      │    │簡拔猷  │
│        │        │      │      │    │施碧玲  │
│        │        │      │      │    │陳秋琳  │
├────┼────┼───┼───┼──┼────┤
│林國泰  │信用貸款│830715│6個月 │660 │Ｂ○○  │
│        │        │      │      │    │鄭長德  │
│        │        │      │      │    │劉源興  │
│        │        │      │      │    │簡拔猷  │
│        │        │      │      │    │施碧玲  │
│        │        │      │      │    │陳秋琳  │
├────┼────┼───┼───┼──┼────┤
│陳秋琳  │信用貸款│830907│6個月 │900 │Ｂ○○  │
│        │        │      │      │    │鄭長德  │
│        │        │      │      │    │劉源興  │
│        │        │      │      │    │簡拔猷  │
│        │        │      │      │    │施碧玲  │
├────┼────┼───┼───┼──┼────┤
│陳秋琳  │信用貸款│830906│6個月 │40  │Ｂ○○  │
│        │        │      │      │    │鄭長德  │
│        │        │      │      │    │劉源興  │
│        │        │      │      │    │簡拔猷  │
│        │        │      │      │    │施碧玲  │
└────┴────┼───┼───┴──┴────┤
                    │合 計 │ 27160【扣除展期項目】│
                    └───┴───────────┘
【萬家村建設公司案】
附表之一【第一次營建周轉金】（單位：萬元）
┌────┬────┬───┬───┬──┬────┐
│貸 款 人│核貸種類│核貸日│償還日│金額│保 證 人│
├────┼────┼───┼───┼──┼────┤
│王宏文  │信用貸款│830128│6個月 │1000│王偉國  │
│        │        │      │      │    │王素娟  │
│        │        │      │      │    │庚○○  │
├────┼────┼───┼───┼──┼────┤
│張金賜  │信用貸款│830128│6個月 │1000│庚○○  │
│        │        │      │      │    │王偉國  │
│        │        │      │      │    │丙○○  │
├────┼────┼───┼───┼──┼────┤
│王戴玉美│信用貸款│830128│6個月 │1000│庚○○  │
│        │        │      │      │    │王素娟  │
│        │        │      │      │    │王偉國  │
├────┼────┼───┼───┼──┼────┤
│丙○○  │信用貸款│830128│6個月 │1000│庚○○  │
│        │        │      │      │    │王素娟  │
│        │        │      │      │    │王偉國  │
├────┼────┼───┼───┼──┼────┤
│王邦福  │信用貸款│830128│6個月 │1000│庚○○  │
│        │        │      │      │    │王素娟  │
│        │        │      │      │    │丙○○  │
├────┼────┼───┼───┼──┼────┤
│文崑崙  │信用貸款│830128│6個月 │1000│庚○○  │
│        │        │      │      │    │王偉國  │
│        │        │      │      │    │丙○○  │
├────┼────┼───┼───┼──┼────┤
│蔡清惠  │信用貸款│830128│6個月 │1000│王偉國  │
│        │        │      │      │    │王素娟  │
│        │        │      │      │    │庚○○  │
│        │        │      │      │    │丙○○  │
├────┼────┼───┼───┼──┼────┤
│劉原宏  │信用貸款│830128│6個月 │1000│庚○○  │
│        │        │      │      │    │王偉國  │
│        │        │      │      │    │王素娟  │
├────┼────┼───┼───┼──┼────┤
│王偉國  │信用貸款│830128│6個月 │1000│庚○○  │
│        │        │      │      │    │王素娟  │
│        │        │      │      │    │丙○○  │
├────┼────┼───┼───┼──┼────┤
│蔡素珍  │信用貸款│830128│6個月 │1000│庚○○  │
│        │        │      │      │    │王偉國  │
│        │        │      │      │    │丙○○  │
└────┴────┴───┼───┼──┴────┤
                            │合 計 │10000         │
                            └───┴───────┘
附表之二【第二次建築融資貸款】（單位：萬元）
┌────┬────┬───┬───┬──┬────┐
│貸 款 人│核貸種類│核貸日│償還日│金額│保 證 人│
├────┼────┼───┼───┼──┼────┤
│謝東元  │信用貸款│840420│6個月 │2000│庚○○  │
│        │        │      │      │    │王素惠  │
│        │        │      │      │    │王偉國  │
│        │        │      │      │    │王邦福  │
│        │        │      │      │    │王素娟  │
│        │        │      │      │    │李進丁  │
│        │        │      │      │    │王戴玉美│
├────┼────┼───┼───┼──┼────┤
│謝東元  │擔保貸款│840420│12個月│5000│王邦福  │
│        │        │      │      │    │王戴玉美│
│        │        │      │      │    │王偉國  │
│        │        │      │      │    │王素秋  │
│        │        │      │      │    │庚○○  │
├────┼────┼───┼───┼──┼────┤
│王偉國  │信用貸款│840420│6個月 │1000│王邦福  │
│        │        │      │      │    │王戴玉美│
│        │        │      │      │    │王素娟  │
│        │        │      │      │    │庚○○  │
│        │        │      │      │    │謝東元  │
│        │        │      │      │    │王素惠  │
│        │        │      │      │    │李進丁  │
├────┼────┼───┼───┼──┼────┤
│王偉國  │信用貸款│840420│6個月 │170 │王邦福  │
│        │        │      │      │    │王戴玉美│
│        │        │      │      │    │謝東元  │
│        │        │      │      │    │王素娟  │
│        │        │      │      │    │庚○○  │
│        │        │      │      │    │王素惠  │
│        │        │      │      │    │李進丁  │
├────┼────┼───┼───┼──┼────┤
│王偉國  │擔保貸款│840420│12個月│2000│王邦福  │
│        │        │      │      │    │王戴玉美│
│        │        │      │      │    │謝東元  │
│        │        │      │      │    │王素娟  │
│        │        │      │      │    │庚○○  │
├────┼────┼───┼───┼──┼────┤
│王戴玉美│擔保貸款│840420│12個月│4000│王邦福  │
│        │        │      │      │    │謝東元  │
│        │        │      │      │    │王偉國  │
│        │        │      │      │    │王素娟  │
│        │        │      │      │    │庚○○  │
├────┼────┼───┼───┼──┼────┤
│庚○○  │信用貸款│840420│6個月 │2000│王邦福  │
│        │        │      │      │    │王戴玉美│
│        │        │      │      │    │王偉國  │
│        │        │      │      │    │王素惠  │
│        │        │      │      │    │李進丁  │
│        │        │      │      │    │王素娟  │
│        │        │      │      │    │謝東元  │
├────┼────┼───┼───┼──┼────┤
│王靜純  │信用貸款│840420│6個月 │2000│王邦福  │
│        │        │      │      │    │王戴玉美│
│        │        │      │      │    │王偉國  │
│        │        │      │      │    │王素娟  │
│        │        │      │      │    │庚○○  │
│        │        │      │      │    │李進丁  │
│        │        │      │      │    │王素惠  │
└────┴────┴───┼───┼──┴────┤
                            │合 計 │18170         │
                            └───┴───────┘
【巨庭建設公司案】
附表肆之一【第一次融資信用貸款】（單位：萬元）
┌────┬────┬───┬───┬──┬────┐
│貸 款 人│核貸種類│核貸日│償還日│金額│保 證 人│
├────┼────┼───┼───┼──┼────┤
│寅○○  │信用貸款│830719│6個月 │900 │甲○○  │
│        │        │      │      │    │天○○  │
│        │        │      │      │    │辰○○  │
├────┼────┼───┼───┼──┼────┤
│丑○○  │信用貸款│830719│6個月 │900 │甲○○  │
│        │        │      │      │    │天○○  │
│        │        │      │      │    │辰○○  │
├────┼────┼───┼───┼──┼────┤
│辰○○  │信用貸款│830801│6個月 │900 │甲○○  │
│        │        │      │      │    │天○○  │
├────┼────┼───┼───┼──┼────┤
│宇○○  │信用貸款│830801│6個月 │900 │甲○○  │
│        │        │      │      │    │天○○  │
│        │        │      │      │    │辰○○  │
├────┼────┼───┼───┼──┼────┤
│戌○○  │信用貸款│830822│6個月 │900 │甲○○  │
│        │        │      │      │    │天○○  │
│        │        │      │      │    │辰○○  │
├────┼────┼───┼───┼──┼────┤
│天○○  │信用貸款│830822│6個月 │900 │甲○○  │
│        │        │      │      │    │辰○○  │
├────┼────┼───┼───┼──┼────┤
│賴茂盛  │信用貸款│830907│6個月 │900 │何宗政  │
│        │        │      │      │    │賴東安  │
├────┼────┼───┼───┼──┼────┤
│潘朝勇  │信用貸款│830907│6個月 │900 │何宗政  │
│        │        │      │      │    │賴東安  │
├────┼────┼───┼───┼──┼────┤
│柯燕春  │信用貸款│830907│6個月 │900 │何宗政  │
│        │        │      │      │    │賴東安  │
├────┼────┼───┼───┼──┼────┤
│陳俊吉  │信用貸款│830907│6個月 │900 │吳驚娜  │
│        │        │      │      │    │賴茂盛  │
├────┼────┼───┼───┼──┼────┤
│賴東安  │信用貸款│830907│6個月 │900 │吳驚娜  │
│        │        │      │      │    │賴茂盛  │
├────┼────┼───┼───┼──┼────┤
│陳昭如  │信用貸款│830907│6個月 │900 │吳驚娜  │
│        │        │      │      │    │賴茂盛  │
├────┼────┼───┼───┼──┼────┤
│玄○○  │信用貸款│830930│6個月 │900 │施雲釵  │
│        │        │      │      │    │黃○○○│
├────┼────┼───┼───┼──┼────┤
│黃○○○│信用貸款│830930│6個月 │900 │玄○○  │
│        │        │      │      │    │施雲釵  │
├────┼────┼───┼───┼──┼────┤
│亥○○  │信用貸款│830930│6個月 │900 │玄○○  │
│        │        │      │      │    │施雲釵  │
├────┼────┼───┼───┼──┼────┤
│賴淑玲  │信用貸款│830930│6個月 │900 │吳驚娜  │
│        │        │      │      │    │何宗政  │
├────┼────┼───┼───┼──┼────┤
│陳貞如  │信用貸款│830930│6個月 │900 │吳驚娜  │
│        │        │      │      │    │何宗政  │
├────┼────┼───┼───┼──┼────┤
│吳驚娜  │信用貸款│830930│6個月 │900 │賴茂盛  │
│        │        │      │      │    │賴東安  │
├────┼────┼───┼───┼──┼────┤
│何宗政  │信用貸款│830930│6個月 │900 │賴茂盛  │
│        │        │      │      │    │賴東安  │
├────┼────┼───┼───┼──┼────┤
│賴慧芬  │信用貸款│830930│6個月 │900 │玄○○  │
│        │        │      │      │    │施雲釵  │
└────┴────┴───┼───┼──┴────┤
                            │合 計 │18000         │
                            └───┴───────┘
附表肆之二【第二次建築融資貸款】（單位：萬元）
┌────┬────┬───┬───┬──┬────┐
│貸 款 人│核貸種類│核貸日│償還日│金額│保 證 人│
├────┼────┼───┼───┼──┼────┤
│丙○○  │擔保貸款│841027│850615│6000│江耀彬  │
│        │        │      │      │    │陳貞如  │
├────┼────┼───┼───┼──┼────┤
│賴茂盛  │擔保貸款│841027│850615│8000│丙○○  │
│        │        │      │      │    │江耀彬  │
│        │        │      │      │    │陳貞如  │
├────┼────┼───┼───┼──┼────┤
│潘朝勇  │擔保貸款│841027│850615│8000│丙○○  │
│        │        │      │      │    │江耀彬  │
│        │        │      │      │    │陳貞如  │
├────┼────┼───┼───┼──┼────┤
│范宗銘  │擔保貸款│841027│850703│8000│丙○○  │
│        │        │      │      │    │江耀彬  │
│        │        │      │      │    │陳貞如  │
└────┴────┴───┼───┼──┴────┤
                            │合 計 │30000         │
                            └───┴───────┘
┌────┬────┬───┬───┬──┬────┐
│貸 款 人│核貸種類│核貸日│償還日│金額│保 證 人│
├────┼────┼───┼───┼──┼────┤
│林俊宏  │信用貸款│840315│850809│2000│丙○○  │
│        │        │      │      │    │江耀彬  │
│        │        │      │      │    │陳貞如  │
├────┼────┼───┼───┼──┼────┤
│陳貞如  │信用貸款│840315│850626│2000│丙○○  │
│        │        │      │      │    │江耀彬  │
├────┼────┼───┼───┼──┼────┤
│陳昭如  │信用貸款│840315│850809│2000│丙○○  │
│        │        │      │      │    │江耀彬  │
│        │        │      │      │    │陳貞如  │
├────┼────┼───┼───┼──┼────┤
│程周龍  │信用貸款│840315│850729│2000│丙○○  │
│        │        │      │      │    │江耀彬  │
│        │        │      │      │    │陳貞如  │
├────┼────┼───┼───┼──┼────┤
│寅○○  │信用貸款│840315│850626│2000│丙○○  │
│        │        │      │      │    │江耀彬  │
│        │        │      │      │    │陳貞如  │
├────┼────┼───┼───┼──┼────┤
│賴東安  │信用貸款│840315│850626│2000│丙○○  │
│        │        │      │      │    │江耀彬  │
│        │        │      │      │    │陳貞如  │
├────┼────┼───┼───┼──┼────┤
│江耀彬  │信用貸款│840315│850626│2000│丙○○  │
│        │        │      │      │    │陳貞如  │
├────┼────┼───┼───┼──┼────┤
│丑○○  │信用貸款│840315│850626│2000│丙○○  │
│        │        │      │      │    │江耀彬  │
│        │        │      │      │    │陳貞如  │
├────┼────┼───┼───┼──┼────┤
│吳驚娜  │信用貸款│840315│850626│2000│丙○○  │
│        │        │      │      │    │江耀彬  │
│        │        │      │      │    │陳貞如  │
├────┼────┼───┼───┼──┼────┤
│柯燕春  │信用貸款│840315│850705│2000│丙○○  │
│        │        │      │      │    │江耀彬  │
│        │        │      │      │    │陳貞如  │
├────┼────┼───┼───┼──┼────┤
│陳俊吉  │信用貸款│840315│850705│2000│丙○○  │
│        │        │      │      │    │江耀彬  │
│        │        │      │      │    │陳貞如  │
├────┼────┼───┼───┼──┼────┤
│賴淑玲  │信用貸款│840315│850705│2000│丙○○  │
│        │        │      │      │    │江耀彬  │
│        │        │      │      │    │陳貞如  │
├────┼────┼───┼───┼──┼────┤
│賴慧芬  │信用貸款│840315│850705│2000│丙○○  │
│        │        │      │      │    │江耀彬  │
│        │        │      │      │    │陳貞如  │
├────┼────┼───┼───┼──┼────┤
│何宗政  │信用貸款│840315│850705│2000│丙○○  │
│        │        │      │      │    │江耀彬  │
│        │        │      │      │    │陳貞如  │
├────┼────┼───┼───┼──┼────┤
│吳英傑  │信用貸款│840315│850705│2000│丙○○  │
│        │        │      │      │    │江耀彬  │
│        │        │      │      │    │陳貞如  │
├────┼────┼───┼───┼──┼────┤
│地○○  │信用貸款│840315│850705│2000│丙○○  │
│        │        │      │      │    │江耀彬  │
│        │        │      │      │    │陳貞如  │
├────┼────┼───┼───┼──┼────┤
│江鈺珍  │信用貸款│840315│850705│2000│丙○○  │
│        │        │      │      │    │江耀彬  │
│        │        │      │      │    │陳貞如  │
├────┼────┼───┼───┼──┼────┤
│酉○○  │信用貸款│840315│850705│2000│丙○○  │
│        │        │      │      │    │江耀彬  │
│        │        │      │      │    │陳貞如  │
└────┴────┴───┼───┼──┴────┤
                            │合 計 │36000         │
                            └───┴───────┘
附表肆之三【第三次分戶貸款】（單位：萬元）
┌────┬────┬───┬───┬──┬────┐
│貸 款 人│核貸種類│核貸日│償還日│金額│保 證 人│
│（戶數）│        │      │      │    │        │
├────┼────┼───┼───┼──┼────┤
│ 江耀彬 │擔保貸款│8507  │13個月│1641│陳貞如  │
│（三戶) │        │      │      │    │        │
├────┼────┼───┼───┼──┼────┤
│ 江鈺珍 │擔保貸款│8507  │13個月│1652│甲○○  │
│（三戶）│        │      │      │    │天○○  │
├────┼────┼───┼───┼──┼────┤
│ 范宗銘 │擔保貸款│8507  │13個月│1994│甲○○  │
│（四戶）│        │      │      │    │天○○  │
├────┼────┼───┼───┼──┼────┤
│ 吳驚娜 │擔保貸款│8507  │13個月│1981│甲○○  │
│（三戶) │        │      │      │    │天○○  │
├────┼────┼───┼───┼──┼────┤
│ 賴東安 │擔保貸款│8507  │13個月│1997│甲○○  │
│（四戶）│        │      │      │    │天○○  │
├────┼────┼───┼───┼──┼────┤
│ 丑○○ │擔保貸款│8507  │13個月│948 │甲○○  │
│（四戶）│        │      │      │    │辰○○  │
├────┼────┼───┼───┼──┼────┤
│ 陳貞如 │擔保貸款│8507  │13個月│1409│何宗政  │
│（三戶）│        │      │      │    │賴東安  │
├────┼────┼───┼───┼──┼────┤
│ 寅○○ │擔保貸款│8507  │13個月│1861│何宗政  │
│（六戶）│        │      │      │    │賴東安  │
└────┴────┴───┼───┼──┴────┤
                            │合 計 │13483         │
                            └───┴───────┘


司法院資訊處製作；財團法人民間司法改革基金會備份。
